---
title: "01_2025_12_26_GitHub_CITE-seq 分析流程"
author: "baishuai"
date: "2025-12-31"
output: html_document
---

```{r setup, include=FALSE}
knitr::opts_chunk$set(echo = TRUE, message = FALSE, warning = FALSE)
```

# 设置工作目录

```{r, 设置工作目录}
##############################SPECIFY INPUT  AND OUTPUT ##################################

# setwd('/srv/data/10x/ABC/ABC001/')          # 设置工作目录：后续相对路径都会基于这里解析
# output.dir <- "results/"                    # 输出主目录（相对路径）
# samplename <- "ABC001"                      # 样本名
# experiment <- samplename                    # experiment 名（这里直接等于样本名，后面用于 project 字段）

# 设置路径参数（基于您提供的路径）
data_dir <- "./data/GSE228544/"     # 10X数据目录
output.dir <- "results/"            # 输出主目录
project_name <- "GSE228544_CITE"    # 项目/样本名称

dimsToUse <- 25                             # 用于邻居图/UMAP/tSNE/聚类的 PCA 维度数（这里写死 25）
resToUse <- 0.8                             # 聚类分辨率（Seurat FindClusters 的 resolution）

#dimsToUse <- 25 #WT_aggr (RNA/ADT) = 25; cDC1_subset RNA = 20, ADT = 15; cDC2 subset RNA = 30, ADT = 20
#resToUse <- 0.8 #WT_aggr (RNA/ADT) = 0.8; cDC1 subset (RNA/ADT) = 0.8; cDC2 subset (RNA/ADT) = 0.8


dir.create(output.dir, showWarnings = FALSE)                      # 创建 results/（若已存在会 warning；更稳妥可加 showWarnings=FALSE）
dir.create(paste0(output.dir,"Robjects"), showWarnings = FALSE)   # results/Robjects：保存 RDS
dir.create(paste0(output.dir,"Plots"), showWarnings = FALSE)      # results/Plots：保存图
dir.create(paste0(output.dir,"Plots/RNA"), showWarnings = FALSE)  # results/Plots/RNA：RNA 图
dir.create(paste0(output.dir,"Plots/ADT"), showWarnings = FALSE)  # results/Plots/ADT：ADT 图

# 缓存与加载工具（RDS）
cache_path <- function(name) {
  file.path(output.dir, "Robjects", paste0(project_name, "_", name, ".rds"))
}

load_or_run <- function(path, expr, label = NULL) {
  if (file.exists(path)) {
    message(">>> Loading cache: ", path)
    return(readRDS(path))
  }
  if (!is.null(label)) message(">>> Running: ", label)
  result <- eval(substitute(expr), envir = parent.frame())
  saveRDS(result, file = path)
  result
}

################################################################################
############################## LOAD PACKAGES  ##################################
################################################################################

```
# 加载R包LOAD PACKAGES  ##
```{r, load packages}
############################## LOAD PACKAGES  ##################################

library("tidyverse")                        # tidyverse：数据处理/可视化集合（含 ggplot2/dplyr 等）
library("Seurat")                           # Seurat：单细胞主流程
library("SingleCellExperiment")             # SCE：另一套单细胞对象结构（用于 scater/scran）
library("scater")                           # scater：QC/归一化工具
library("scran")                            # scran：size factor/去批次等常用
library('DoubletFinder')                    # DoubletFinder：双细胞检测
#library('fields')                           # fields：一些数值工具（本脚本后面未直接使用）
#library('modes')                            # modes：统计分布/众数工具（本脚本后面未直接使用）
library("dplyr")                            # dplyr：数据处理（tidyverse 已包含，这里重复但无害）
library("stringr")                          # stringr：字符串处理（tidyverse 已包含）
library("readr")                            # readr：读写（tidyverse 已包含）
library("scuttle")
library("ggplot2")
library("patchwork")
library("RColorBrewer")
#if (!requireNamespace("modes", quietly = TRUE)) install.packages("modes")
```

# RNA  
## COUNT DATA
在单细胞分析中，99%的情况应该使用rawDataRNA <- rawData$`Gene Expression`  
只有在以下情况才考虑rawDataRNA <- as.matrix(rawData$`Gene Expression`) ：
1. 数据量非常小（几百个细胞）
2. 必须使用只接受普通矩阵的函数
3. 作为临时调试手段
文献官方的GitHub代码是：
  # rawData <- Read10X_h5("rawFiles/filtered_feature_bc_matrix.h5")  # 读入 10x h5（包含 RNA 和 ADT 两个 assay）
  # rawDataRNA <- as.matrix(rawData$`Gene Expression`)  # 取 RNA counts 并转为 dense matrix
这两行代码的潜在问题是： as.matrix 会把稀疏矩阵变成稠密矩阵，数据大时非常容易爆内存，所以修正后的代码为：rawDataRNA <- rawData$`Gene Expression，即保持稀疏

```{r, COUNT DATA RNA}
################################## RNA  ########################################
#COUNT DATA
rawData <- load_or_run(
  cache_path("rawData"),
  Read10X(data.dir = data_dir),
  label = "Read10X"
)
rawDataRNA <- rawData$`Gene Expression`
rawDataADT <- rawData$`Antibody Capture`
```

## Seurat 对象中提取特定的 cDC1（1型常规树突状细胞） 谱系细胞
```{r,  Extra for cDC1 object }
##################### Extra for cDC1 object #####################
# 设置路径和文件名

file_name <- "GSE228544_seuratObj_paper_dietSAM2and3_WT_subset_2023.rds.gz"
full_path <- file.path(data_dir, file_name)

library(R.utils)
try(gunzip(full_path, remove = FALSE, overwrite = TRUE)) # 强制解压，生成一个没有 .gz 后缀的文件
seuratObjcDC1 <- load_or_run(
  cache_path("seuratObj_cDC1_subset_cleaned"),
  {
    seuratObjAll <- readRDS("./data/GSE228544/GSE228544_seuratObj_paper_dietSAM2and3_WT_subset_2023.rds")
    table(Idents(seuratObjAll)) #2. 检查它包含哪些细胞类型
    cDC1s <- WhichCells(seuratObjAll, idents = c("pre-cDC1s", "Proliferating cDC1s", "Early immature cDC1s", 
                                                "Late immature cDC1s", "Early mature cDC1s", "Late mature cDC1s"))
    # 检查是否存在这些标签，防止因拼写错误导致提取空对象
    target_idents <- c("pre-cDC1s", "Proliferating cDC1s", "Early immature cDC1s", 
                       "Late immature cDC1s", "Early mature cDC1s", "Late mature cDC1s")
    existing_idents <- intersect(target_idents, levels(Idents(seuratObjAll)))
    if (length(existing_idents) < length(target_idents)) {
      warning("部分指定的标签在对象中未找到：", setdiff(target_idents, existing_idents))
    }
    seuratObjAll <- UpdateSeuratObject(seuratObjAll)
    seuratObjcDC1 <- subset(seuratObjAll, idents = existing_idents)
    rm(seuratObjAll)
    gc() # 强制进行垃圾回收
    seuratObjcDC1
  },
  label = "subset cDC1 from full Seurat object"
)

cDC1s <- colnames(seuratObjcDC1)

##FILTER DATA
rawDataRNA<-rawDataRNA[,cDC1s]                                               # 仅保留 cDC1s 这些细胞
rawDataADT<-rawDataADT[,cDC1s]                                               # ADT 同步过滤到相同细胞
```

#质控

## SCE
```{r, SCE}
##### SCE########

library(SingleCellExperiment)
library(scuttle)
library(ggplot2)
library(gridExtra)

# 1. 构建对象 (假设 rawDataRNA 已加载)
# 建议确保是稀疏矩阵以节省内存
if(!is(rawDataRNA, "dgCMatrix")) rawDataRNA <- Matrix::Matrix(as.matrix(rawDataRNA), sparse = TRUE)
sce <- SingleCellExperiment(list(counts=rawDataRNA))

# 2. QC 计算
is.mito <- grepl("^MT-", rownames(sce), ignore.case = TRUE)
sce <- addPerCellQC(sce, subsets=list(Mito=is.mito))

# 3. 提取 Metadata (直接利用 colData)
plot_df <- as.data.frame(colData(sce))

# --- 5. 可视化部分 ---

# A. 小提琴图：查看 QC 指标分布
p1 <- ggplot(plot_df, aes(x="Sample", y=detected)) + 
  geom_violin(fill="#56B4E9") + 
  geom_jitter(size=0.1, alpha=0.2) +
  theme_classic() +
  labs(title="Detected Genes per Cell", y="nGene", x="")
print(p1)
# ggsave('QC_vln_nGene.png', width=6, height=5)

p2 <- ggplot(plot_df, aes(x="Sample", y=subsets_Mito_percent)) + 
  geom_violin(fill="#E69F00") + 
  geom_jitter(size=0.1, alpha=0.2) +
  theme_classic() +
  labs(title="Mito Percentage", y="Mito %", x="")
print(p2)
# ggsave('QC_vln_Mito.png', width=6, height=5)

# B. 散点图：查看 nUMI 与 Mito % 的相关性（辅助识别死细胞）
p3 <- ggplot(plot_df, aes(x=sum, y=subsets_Mito_percent)) +
  geom_point(size=0.5, alpha=0.4, color="darkblue") +
  theme_minimal() +
  labs(title="Metadata Correlation", x="Total UMI (nUMI)", y="Mito %")
print(p3)
# ggsave('QC_scatter_Mito_vs_UMI.png', width=7, height=5)

# 组合输出
# grid.arrange(p1, p2, p3, ncol=3)
```

这三个图表（小提琴图和散点图）是单细胞分析中最核心的**“质控门控”**。解读它们不仅是为了剔除坏细胞，更是为了理解你数据的生物学背景。

下面详细拆解每个指标的深度含义：

---

### 1. nGene (Detected Genes) 小提琴图：细胞复杂性

这个图反映了每个细胞中检测到的**不同基因的数量**。

* **底部长尾（低值区）：** 如果很多细胞落在底部，说明这些是“空滴”（empty droplets）或捕获极差的细胞，它们只含有极少量的 mRNA。
* **顶部离群点（极高值）：** 如果某些细胞的基因数远高于平均水平，它们很可能是**多细胞（Doublets/Multiplets）**。即两个或多个细胞被错误地封装在了一个液滴里，导致检测到的基因异常丰富。
* **解读建议：** 观察是否存在“双峰”现象。如果有两个明显的聚集区，可能预示着数据中存在大小差异巨大的两种细胞类型（例如微小的淋巴细胞和巨大的神经元）。

---

### 2. Mito % (Mitochondrial Percentage) 小提琴图：细胞状态

这是判断细胞**存活状态**的金标准。

* **高比例意味着什么：** 当细胞膜破裂或受到挤压、胁迫时，细胞质中的 mRNA 会迅速流失，而由于线粒体较大且被包裹在细胞器内，其 mRNA 往往会被保留下来。因此，线粒体比例异常高（通常 >10% 或 20%）往往代表**正在死亡或已经损坏的细胞**。
* **生物学偏差：** 注意，某些代谢活跃的组织（如心肌、肾小管、代谢旺盛的肿瘤细胞）本身线粒体含量就高。
* **解读建议：** 观察分布的“厚度”。如果大部分细胞集中在 5% 以下，只有零星离群点，说明样本制备质量极高。

---

### 3. nUMI vs Mito % 散点图：综合判定

这是最具有实战意义的关联图，用于确定最终的**过滤阈值**。

* **理想细胞区（右下/中下部）：** 这些细胞具有较高的 UMI 计数（测序深度够）和较低的线粒体比例（细胞健康）。这是你后续分析的主力军。
* **死细胞区（左上部）：** UMI 计数很低但线粒体比例极高。这些细胞应当被毫不犹豫地剔除。
* **潜在多细胞区（远右侧）：** 线粒体比例正常但 UMI 异常高。虽然它们看起来很“健康”，但它们的数据是两个细胞的叠加，会干扰聚类分析。
* **解读建议：** 观察这些点的连贯性。如果死细胞区和健康细胞区之间有明显的空隙，说明你的质控门控很容易设定；如果连成一片，则需要根据中位数（例如 Median +/- 3 * MAD）进行更科学的动态过滤。

---

### 专家视角总结表

| 指标 | 异常类型 | 常见过滤策略 |
| --- | --- | --- |
| **nGene 过低** | 空滴/碎屑 | 剔除 (如 < 200 - 500) |
| **nGene 过高** | 多细胞 (Doublets) | 剔除 (如 > 5000 或 结合预测软件) |
| **Mito % 过高** | 细胞损伤/死亡 | 剔除 (如 人类 > 10%, 小鼠 > 5%) |
| **UMI vs Mito 相关性** | 异常应激状态 | 寻找离群簇并整体剔除 |

---

**下一步建议：**
利用 `scuttle` 包自动计算每个样本的异常值边界，这比手动设置 5% 或 10% 的硬门控更符合学术发表的要求。



## FILTERING
```{r,FILTERING}

### FILTERING####
library(SingleCellExperiment)
library(scuttle)
library(ggplot2)

# 假设 sce 已经通过 addPerCellQC 计算好了指标
# 1. 自动计算离群值阈值 (通常定义为超过中位数 3 个 MAD)
# --------------------------------------------------
# 1. 定义 QC 过滤参数 (MAD 阈值)
nmad_low_feature  <- 5     # 低基因数偏离程度
nmad_high_feature <- 5     # 高基因数偏离程度
nmad_low_UMI      <- 5     # 低 UMI 数偏离程度
nmad_high_UMI     <- 5     # 高 UMI 数偏离程度
nmad_high_mito    <- 10    # 高线粒体比例偏离程度 (通常设置较宽松)

# 2. 执行离群值识别
# 针对 UMI 总数 (sum) 进行过滤
# 注意：若高低阈值一致，可直接用 type="both"；若不一致，建议分开计算或取最小值
outlier_sum <- isOutlier(sce$sum, 
                         nmads = nmad_low_UMI, 
                         type = "both", 
                         log = TRUE)

# 针对检测到的基因数 (detected) 进行过滤
outlier_detected <- isOutlier(sce$detected, 
                              nmads = nmad_low_feature, 
                              type = "both", 
                              log = TRUE)

# 针对线粒体比例进行过滤 (通常只过滤高值)
outlier_mito <- isOutlier(sce$subsets_Mito_percent, 
                          nmads = nmad_high_mito, 
                          type = "higher")

# 3. 汇总过滤结果
# 将以上任何一项为 TRUE 的细胞标记为拟丢弃 (discard)
sce$discard <- outlier_sum | outlier_detected | outlier_mito

# 查看过滤统计
table(sce$discard)

# 2. 汇总所有的过滤条件
# --------------------------------------------------
sce$discard <- outlier_sum | outlier_detected | outlier_mito

# 打印统计结果
cat("自动化质控统计：\n")
cat("低 UMI 剔除细胞数:", sum(outlier_sum), "\n")
cat("低基因数剔除细胞数:", sum(outlier_detected), "\n")
cat("高线粒体剔除细胞数:", sum(outlier_mito), "\n")
cat("总计剔除细胞总数:", sum(sce$discard), "\n")

# 3. 提取阈值边界（用于可视化和报告）
# --------------------------------------------------
thresholds <- list(
  sum = attr(outlier_sum, "thresholds")["lower"],
  detected = attr(outlier_detected, "thresholds")["lower"],
  mito = attr(outlier_mito, "thresholds")["higher"]
)

# 4. 可视化：标记出被剔除的细胞
# --------------------------------------------------
plot_df <- as.data.frame(colData(sce))

p_auto_qc <- ggplot(plot_df, aes(x = sum, y = subsets_Mito_percent, color = discard)) +
  geom_point(size = 0.5, alpha = 0.5) +
  scale_color_manual(values = c("FALSE" = "#21918c", "TRUE" = "#fde725")) +
  geom_hline(yintercept = thresholds$mito, linetype = "dashed", color = "red") +
  geom_vline(xintercept = thresholds$sum, linetype = "dashed", color = "red") +
  theme_minimal() +
  labs(title = "Adaptive Thresholds (3 MADs)",
       subtitle = paste0("Mito Limit: ", round(thresholds$mito, 2), "%, UMI Limit: ", round(thresholds$sum, 0)),
       x = "Total UMI Count", y = "Mitochondrial %",
       color = "Discarded")

print(p_auto_qc)
# ggsave('Adaptive_QC_Scatter.png', width=7, height=5)

# 5. 执行过滤，获取干净的对象
# --------------------------------------------------
sce_clean <- sce[, !sce$discard]


# 6.将 UMI、基因数、线粒体的阈值整合成一个表格
qc_summary <- rbind(
  UMI_Threshold = attr(outlier_sum, "thresholds"),
  Gene_Threshold = attr(outlier_detected, "thresholds"),
  Mito_Threshold = attr(outlier_mito, "thresholds")
)

print(qc_summary)
```
在单细胞分析中，自动化质控图（Adaptive Thresholds Plot）不仅仅是为了展示剔除了多少细胞，更是为了验证**算法设定的边界是否符合生物学逻辑**。

##以下是对该可视化结果的深度解读指南：

### 1. 象限分析：细胞的“生死符”

通过 X 轴（Total UMI）和 Y 轴（Mito %）的交叉，图表被红线划分为四个逻辑区域：

* **右下角（核心区域）：高 UMI + 低线粒体 —— 【目标细胞】**
这是最健康的细胞群。它们捕获到了足够的 mRNA 分子，且线粒体比例处于基线水平，代表了研究的主体。
* **左下角：低 UMI + 低线粒体 —— 【空滴/环境 RNA】**
这些点被垂直红线（nUMI 阈值）拦截。它们可能是测序深度不够的细胞，或者是捕获了环境游离 RNA 的空液滴。
* **左上角：低 UMI + 高线粒体 —— 【破碎/死亡细胞】**
这是最典型的“废弃区”。细胞膜破裂导致胞质 RNA 流失，只剩下线粒体，这些细胞会产生严重的背景噪声，必须剔除。
* **右上角：高 UMI + 高线粒体 —— 【代谢活跃/应激细胞】**
这是一个灰色地带。如果这里有很多点被剔除，需要反思：是实验造成的损伤，还是该组织本身代谢极快（如心肌细胞、部分肿瘤核心区）？

---

### 2. 红色虚线（边界线）的统计学意义

自动化质控的核心逻辑是：**“正常细胞应该长得差不多，离群太远的就是错的。”**

* **垂直虚线 (nUMI Threshold)：** 位于 （取 Log 后）。如果这条线太靠右，切到了主细胞群的边缘，说明 `nmads=3` 过于严格，可能会损失珍贵的小细胞类型。
* **水平虚线 (Mito Threshold)：** 位于 。它捕捉的是该样本中线粒体分布的“天花板”。
* **优点：** 如果样本整体状态极好（中位数线粒体仅 1%），阈值可能自动设在 3%；如果样本本身制备困难（中位数 5%），阈值可能会放宽到 12%。这比死板的“全统一 5%”更科学。



---

### 3. 颜色分布（Discard vs. Keep）的质量评估

* **黄色点（Discarded）的连续性：**
理想情况下，黄色点应该集中在边缘。如果黄色点零散地出现在绿色点（Kept）的中心，说明你的过滤指标可能存在某种**偏差**，或者数据中存在极端的批次效应。
* **剔除比例：**
* **< 10%：** 实验质量极佳，样本制备非常成功。
* **10% - 30%：** 常见范围，属于正常的洗汰。
* **> 50%：** 预警信号！说明样本制备过程可能存在严重损伤，或者测序深度严重不足，此时得到的分析结果可能无法代表真实生物学状态。



---

### 4. “排雷”技巧

在解读此图时，请特别注意以下两种异常情况：

1. **“切断了主群”：** 如果你的数据分布是一个完整的大圆球，而红线斜着切掉了圆球的一半，这通常说明数据**不符合正态/对数正态分布**。此时应调大 `nmads`（如设为 5），或者检查是否应该分样本单独计算阈值。
2. **“多峰分布”：** 如果图中明显有两个绿色中心，但红线只包围了一个，说明你的数据中存在**细胞异质性极强**的情况（比如巨噬细胞和红细胞混在一起）。在这种情况下，建议先进行初步分群，再针对不同类型的细胞分别进行质控。

---

### 总结建议

看这张图时，请问自己一个问题：**“红线剔除的是零散的离群点，还是切掉了一个完整的群体？”**

* 如果是离群点，质控成功。
* 如果是切掉了一个群体，请重新调整 `isOutlier` 的参数。

**下一步建议：**
当确定了干净的细胞群体，接下来的关键是**数据标准化（Normalization）**。
在 `scRNA-seq` 中，传统的 `LogNormalize` 有时会引入伪影。
目前学界更推荐的 **`scuttle::computePooledFactors`**（分池法）与**`SCTransform`**（正则化负二项回归）。

---

## NORMALIZE: SCRAN/SCATER
```{r, NORMALIZE: SCRAN/SCATER}
#### NORMALIZE: SCRAN/SCATER######
library(scran)
library(scuttle)

sce_clean <- load_or_run(
  cache_path("sce_clean_normalized"),
  {
    # 1.1 快速聚类以辅助分池 (防止跨细胞类型池化导致误差)
    set.seed(100) # 保证结果可重复
    quick_clusters <- quickCluster(sce_clean)

    # 1.2 计算分池尺寸因子
    sce_clean <- computePooledFactors(sce_clean, clusters = quick_clusters)

    # 1.3 应用归一化：生成 logcounts 矩阵
    # 公式近似为：log2(count / sizeFactor + 1)
    sce_clean <- logNormCounts(sce_clean)

    # 检查 Size Factors 分布
    summary(sizeFactors(sce_clean))
    sce_clean
  },
  label = "scran pooled normalization"
)

# 重要：同步原始矩阵，为后续转 Seurat 或存证做准备
rawDataFiltered <- rawDataRNA[rownames(sce_clean), colnames(sce_clean)]


### ------------------ ###
```
##选择**高变基因（Highly Variable Genes, HVGs）**
```{r,选择高变基因}
##选择**高变基因（Highly Variable Genes, HVGs）**
library(scran)

# 1. 建模基因方差
# 它会根据均值-方差趋势，计算每个基因的生物方差贡献
dec <- modelGeneVar(sce_clean)

# 可视化均值-方差趋势图
plot(dec$mean, dec$total, xlab="Mean log-expression", ylab="Variance")
curve(metadata(dec)$trend(x), add=TRUE, col="blue", lwd=2)

# 2. 选择前 2000 个高变基因
top_hvgs <- getTopHVGs(dec, n=2000)

# 3. 将 HVGs 信息存入对象，后续 PCA 会默认读取
rowSubset(sce_clean) <- top_hvgs
```




##CREATE SEURAT OBJECT######
```{r, CREATE SEURAT OBJECTCREATE SEURAT OBJECT}
#########CREATE SEURAT OBJECT######
library(Seurat)
library(SingleCellExperiment)
library(ggplot2)

seurat_obj <- load_or_run(
  cache_path("seurat_obj_sct_clustered"),
  {
    # 1. 创建基础 Seurat 对象 (使用过滤后的原始 counts)
    seurat_obj <- CreateSeuratObject(counts = rawDataFiltered, project = "Scran_SCT_Integration")

    # 2. 【核心步骤】手动注入 scran 的 logcounts
    # 我们将 sce_clean 中的 logcounts 矩阵提取出来，赋值给 Seurat RNA assay 的 data 槽位
    # 确保细胞和基因顺序一致（之前已同步过，这里是安全的）
    scran_logcounts <- logcounts(sce_clean)
    seurat_obj[["RNA"]]$data <- as(scran_logcounts, "dgCMatrix") 
    seurat_obj$percent.mito <- sce_clean$subsets_Mito_percent
    # 验证注入结果
    # seurat_obj[["RNA"]]$data[1:5, 1:5] # 此时这里存储的是 scran 的分池归一化值

    # 3. 运行 SCTransform (独立于 RNA assay 运行，生成新的 SCT assay)
    # SCTransform 默认会读取 counts 槽位进行建模，不会破坏你刚刚注入到 data 槽位的 scran 结果
    seurat_obj <- SCTransform(seurat_obj, 
                             assay = "RNA", 
                             new.assay.name = "SCT",
                             vars.to.regress = "percent.mito", 
                             verbose = FALSE)

    # 4. 基于 SCT assay 进行下游聚类（Seurat 的强项）
    seurat_obj <- RunPCA(seurat_obj, assay = "SCT", verbose = FALSE)
    print(ElbowPlot(seurat_obj, ndims = 50))
    seurat_obj <- RunUMAP(seurat_obj, dims = 1:25, reduction = "pca")

    # 1. 寻找邻居：显式命名，防止找不到图
    seurat_obj <- FindNeighbors(seurat_obj, 
                               dims = 1:25, 
                               reduction = "pca",
                               graph.name = c("sct_nn", "sct_snn"))

    # 2. 聚类：指定刚才生成的图名
    seurat_obj <- FindClusters(seurat_obj, 
                              graph.name = "sct_snn", 
                              resolution = 0.8)

    # --- 运行 tSNE ---

    # reduction = "pca" 告诉函数基于 PCA 空间进行计算
    seurat_obj <- RunTSNE(seurat_obj, 
                          dims = 1:25, 
                          reduction = "pca", 
                          reduction.name = "tsne", 
                          reduction.key = "tSNE_",
                          perplexity = 30) # perplexity 是 tSNE 的核心参数
    seurat_obj
  },
  label = "SCT + PCA/UMAP/tSNE + clustering"
)

# --- 5. 可视化部分 ---

# A. 聚类结果展示
p1 <- DimPlot(seurat_obj, reduction = "umap", label = TRUE) + labs(title = "Clustering based on SCT")
print(p1)
# ggsave('UMAP_SCT_Clustering.png', width=7, height=6)

# B. 气泡图 (展示标志基因，使用注入的 scran 数据)
# 专家提示：画表达量图时，将 DefaultAssay 切换回 RNA，使用 scran 的严谨归一化值
DefaultAssay(seurat_obj) <- "RNA"
markers_to_plot <- c("Ccr7", "Cd3e", "Cd14", "Ms4a1") # 示例免疫标志基因
p2 <- DotPlot(seurat_obj, features = markers_to_plot, assay = "RNA") + 
  coord_flip() + 
  labs(title = "Marker Expression (scran LogCounts)")
print(p2)
# ggsave('DotPlot_scran_Expression.png', width=8, height=6)

# --- 可视化对比 ---

# A. 绘制 tSNE 图
p_tsne <- DimPlot(seurat_obj, reduction = "tsne", label = TRUE) + 
  labs(title = paste0("tSNE (Used Dims: 1-", 25, ")")) +  # 直接使用 25
  theme_minimal()

print(p_tsne)
# ggsave('tSNE_Plot.png', width=8, height=7)

# B. (可选) 将 UMAP 和 tSNE 并排对比
# library(patchwork)
# print(p_umap + p_tsne) # p_umap 是你之前生成的 UMAP 图对象

```



#剔除双细胞 runDoubletFinder
## 定义runDoubletFinder函数
```{r,定义runDoubletFinder函数}
runDoubletFinder <- function(object, PCs, minPCT = 1, maxPCT = 10, pN = 0.25, cluster_col = NULL) {
  require(dplyr)
  require(ggplot2)
  require(patchwork)
  require(Seurat)
  
  # ----------------------------
  # 1) 动态环境自适应与 Seurat v5 适配
  # ----------------------------
  # 如果是 Seurat v5 对象，建议先合并 Layers，防止 DoubletFinder 处理出错
  if (is(object, "Seurat") && !is.null(object[["RNA"]]) && is(object[["RNA"]], "Assay5")) {
    message(">>> 检测到 Seurat v5 对象，正在执行 JoinLayers...")
    object <- JoinLayers(object)
  }

  df_ns <- asNamespace("DoubletFinder")
  param_fun <- if (exists("paramSweep_v3", envir = df_ns)) get("paramSweep_v3", envir = df_ns) else get("paramSweep", envir = df_ns)
  sum_fun   <- get("summarizeSweep", envir = df_ns)
  pk_fun    <- get("find.pK", envir = df_ns)
  df_main_fun <- if (exists("doubletFinder_v3", envir = df_ns)) get("doubletFinder_v3", envir = df_ns) else get("doubletFinder", envir = df_ns)

  # ----------------------------
  # 2) 线粒体检测
  # ----------------------------
  if (!"percent.mito" %in% colnames(object@meta.data)) {
    object[["percent.mito"]] <- PercentageFeatureSet(object, pattern = "^MT-|^mt-|^Mt-")
  }

  # ----------------------------
  # 3) 参数寻优 (pK)
  # ----------------------------
  is_sct <- "SCT" %in% SeuratObject::Assays(object)
  if (length(PCs) == 1) PCs <- 1:PCs
  
  sweep.res <- param_fun(object, PCs = PCs, sct = is_sct)
  sweep.stats <- sum_fun(sweep.res, GT = FALSE)
  bcmvn <- pk_fun(sweep.stats)
  
  # 提取最佳 pK 并生成可视化图表
  pKValue_char <- as.character(bcmvn$pK[which.max(bcmvn$BCmetric)])
  pKValue <- as.numeric(pKValue_char)
  message(">>> 选定最佳 pK: ", pKValue)
  
  # 修复：定义 p_pk 变量供后续绘图使用
  # 注意：DoubletFinder 官方没有直接返回 ggplot 对象的函数，这里手动创建一个简单的图
  p_pk <- ggplot(bcmvn, aes(x = as.numeric(as.character(pK)), y = BCmetric)) +
    geom_line() + geom_point() +
    geom_vline(xintercept = pKValue, color = "red", linetype = "dashed") +
    labs(title = "Step 1: pK Selection", x = "pK", y = "BCmetric") +
    theme_minimal()

  # ----------------------------
  # 4) 同型校正
  # ----------------------------
  if (is.null(cluster_col)) {
    possible_cols <- grep("clusters|res|seurat_clusters", colnames(object@meta.data), value = TRUE)
    if (length(possible_cols) > 0) cluster_col <- possible_cols[1]
  }
  
  homotypic.prop <- 0
  if (!is.null(cluster_col) && cluster_col %in% colnames(object@meta.data)) {
    cluster_vec <- as.character(object@meta.data[[cluster_col]])
    # 确保 modelHomotypic 可用
    if (exists("modelHomotypic", envir = df_ns)) {
      model_homo_fun <- get("modelHomotypic", envir = df_ns)
      homotypic.prop <- model_homo_fun(cluster_vec)
      message(">>> 检测到 Cluster 列: ", cluster_col, ", 同型比例: ", round(homotypic.prop, 4))
    }
  }

  # ----------------------------
  # 5) 核心计算
  # ----------------------------
  nCells <- ncol(object)
  nExp_poi <- round(c(minPCT/100, (minPCT/100)*(1-homotypic.prop), 
                      maxPCT/100, (maxPCT/100)*(1-homotypic.prop)) * nCells)
  names(nExp_poi) <- c("min", "min_adj", "max", "max_adj")

  # 第一轮：生成 pANN
  # 关键修复：将 reuse.pANN = FALSE 改为 reuse.pANN = NULL，解决 "cannot xtfrm data frames" 错误
  object <- df_main_fun(object, pN = pN, pK = pKValue, nExp = nExp_poi["min"], 
                        reuse.pANN = NULL, PCs = PCs, sct = is_sct)
  
  all_pann_cols <- grep("^pANN_", colnames(object@meta.data), value = TRUE)
  pann_col <- all_pann_cols[length(all_pann_cols)] 

  # 后续轮：复用 pANN
  unique_nExps <- unique(nExp_poi[-1])
  for (n in unique_nExps) {
    object <- df_main_fun(object, pN = pN, pK = pKValue, nExp = n, 
                          reuse.pANN = pann_col, PCs = PCs, sct = is_sct)
  }

  # ----------------------------
  # 6) 标签清洗
  # ----------------------------
  safe_get_df_col <- function(n) {
    col <- grep(paste0("DF.classifications_.*_", n, "$"), colnames(object@meta.data), value = TRUE)
    if (length(col) == 0) return(NA)
    return(col[length(col)])
  }
  
  object$DFPrediction <- "Singlet"
  
  col_max_adj <- safe_get_df_col(nExp_poi["max_adj"])
  col_max     <- safe_get_df_col(nExp_poi["max"])
  col_min_adj <- safe_get_df_col(nExp_poi["min_adj"])
  col_min     <- safe_get_df_col(nExp_poi["min"])

  if (!is.na(col_max)) object$DFPrediction[object@meta.data[[col_max]] == "Doublet"] <- "Low Confidence"
  if (!is.na(col_max_adj)) object$DFPrediction[object@meta.data[[col_max_adj]] == "Doublet"] <- "Low Confidence adjusted"
  if (!is.na(col_min)) object$DFPrediction[object@meta.data[[col_min]] == "Doublet"] <- "High Confidence"
  if (!is.na(col_min_adj)) object$DFPrediction[object@meta.data[[col_min_adj]] == "Doublet"] <- "High Confidence adjusted"

  # ----------------------------
  # 7) 可视化
  # ----------------------------
  doublet_cols <- c(
    "High Confidence"          = "#E41A1C", 
    "High Confidence adjusted" = "#FB9A99", 
    "Low Confidence"           = "#33A02C", 
    "Low Confidence adjusted"  = "#B2DF8A", 
    "Singlet"                  = "#E6E6E6"
  )

  p_umap <- DimPlot(object, group.by = "DFPrediction") + 
    scale_color_manual(values = doublet_cols, na.value = "grey90") + 
    labs(title = "Step 2: Doublet Spatial Distribution")

  p_qc <- FeatureScatter(object, feature1 = "nCount_RNA", feature2 = "percent.mito", group.by = "DFPrediction") + 
    scale_color_manual(values = doublet_cols, na.value = "grey90") + 
    NoLegend() + 
    labs(title = "Step 3: QC Verification")

  # 打印综合报告
  print(p_pk + p_umap + p_qc + plot_layout(ncol = 2))
  
  return(object)
}

```

##执行双细胞检测与删除
```{r, 执行双细胞检测, message=FALSE}

# 1. 运行双细胞检测
seurat_obj <- load_or_run(
  cache_path("seurat_obj_doublet_scored"),
  {
    seurat_obj <- runDoubletFinder(seurat_obj, PCs = 1:25, minPCT = 1, maxPCT = 15, pN = 0.25)
    # 2. 清理元数据
    seurat_obj@meta.data <- seurat_obj@meta.data[, !grepl("pANN|DF.classifications", colnames(seurat_obj@meta.data))]
    seurat_obj
  },
  label = "DoubletFinder"
)
# # 3. 检查结果 (注意：变量名统一为 seurat_obj)
 table(as.character(seurat_obj$DFPrediction)) 
# # 4. 过滤双细胞 (添加 as.character 确保万无一失)，过滤掉 High Confidence 的细胞 (可以根据需要调整过滤范围)
 seurat_obj_clean <- subset(seurat_obj, subset = as.character(DFPrediction) %in% c("Singlet", "Low Confidence", "Low Confidence adjusted"))
#seurat_obj_clean <- subset(seurat_obj, subset = DFPrediction == "Singlet")

```

## 剔除双细胞前后效果图
剔除双细胞后，需要重新运行降维以观察真实的拓扑变化
如果只是在旧图上隐藏点，看不到“由于噪音消失带来的群分离”效果
```{r, 剔除双细胞前后效果图}
library(Seurat)
library(ggplot2)
library(patchwork)

# --- 绘制对比图 ---

# A. 原始全图：高亮显示即将被剔除的双细胞
p1 <- DimPlot(seurat_obj, group.by = "DFPrediction", 
              cols = c("High Confidence" = "#E41A1C", 
                       "High Confidence adjusted" = "#FB9A99", 
                       "Low Confidence" = "#33A02C", 
                       "Low Confidence adjusted" = "#B2DF8A", 
                       "Singlet" = "#E6E6E6")) + 
  labs(title = "Before: Original UMAP (Doublets Highlighted)", 
       subtitle = paste0("Total Cells: ", ncol(seurat_obj))) +
  theme(legend.position = "bottom")


#B. 清理后的图：展示纯净的细胞分群
## 继承原始坐标（位置完全一致）
# 1. 直接从原始对象中提取 Singlet，它会自动保留原有的 UMAP 坐标（上面已运行）
#seurat_obj_clean <- subset(seurat_obj, subset = as.character(DFPrediction) %in% c("Singlet", "Low Confidence", "Low Confidence adjusted"))
# 
seurat_obj_clean <- load_or_run(
  cache_path("seurat_obj_clean_reclustered"),
  {
    seurat_obj_clean <- subset(seurat_obj, subset = DFPrediction == "Singlet")
    # 2. 重新寻找高变基因和缩放 (针对清洗后的数据)
    seurat_obj_clean <- FindVariableFeatures(seurat_obj_clean)
    seurat_obj_clean <- ScaleData(seurat_obj_clean)

    # 3. 重新跑 PCA 和 聚类 (为了得到更纯净的分群)
    # 注意：不要重新跑 RunUMAP！！
    #seurat_obj_clean <- RunUMAP(seurat_obj_clean, dims = 1:25)
    seurat_obj_clean <- RunPCA(seurat_obj_clean, verbose = FALSE)
    seurat_obj_clean <- FindNeighbors(seurat_obj_clean, dims = 1:25)
    seurat_obj_clean <- FindClusters(seurat_obj_clean, resolution = 0.5)
    seurat_obj_clean
  },
  label = "recluster singlets"
)

# --- 绘制对比图 ---
# 此时 p2 使用的是原图的坐标，但着色是基于“清理后”的数据重新聚类的结果
p2 <- DimPlot(seurat_obj_clean, reduction = "umap", group.by = "seurat_clusters", label = TRUE) + 
  labs(title = "After: Cleaned (Original Layout)", 
       subtitle = paste0("Singlets only: ", ncol(seurat_obj_clean))) +
  theme(legend.position = "none")
print(p2)
comparison_plot <- p1 + p2 + plot_layout(ncol = 2)
print(comparison_plot)
print(p1 + p2 )


#################
# B. 清理后的图：展示纯净的细胞分群
# p2 <- DimPlot(seurat_obj_clean, group.by = "seurat_clusters", label = TRUE) + 
#   labs(title = "After: Cleaned UMAP (Singlets Only)", 
#        subtitle = paste0("Remaining Cells: ", ncol(seurat_obj_clean))) +
#   theme(legend.position = "none")

# --- 3. 组合输出 ---
# 使用 patchwork 将两张图并排显示
#comparison_plot <- p1 + p2 + plot_layout(ncol = 2)

#print(comparison_plot)
# ggsave('Doublet_Removal_Comparison.png', width = 14, height = 7)
```


#差异基因分析
```{r,DEG分析}

# 1. 设置细胞身份为你看到的正确列名
Idents(object = seurat_obj_clean) <- 'seurat_clusters' 

# 2. 验证：看一眼前几个细胞的身份是不是数字（0, 1, 2...）
print(head(Idents(seurat_obj_clean)))

# 3. 运行差异表达分析 (DEG)
# 使用 SCT assay 的数据寻找每个群的特征基因
exp.markers <- load_or_run(
  cache_path("exp_markers_sct"),
  FindAllMarkers(seurat_obj_clean, 
                 assay = "SCT", 
                 slot = "data"),
  label = "SCT DEG (FindAllMarkers)"
)
                              #, 
                              #only.pos = TRUE) # 只找高表达的基因，方便鉴定类型

#筛选并保存最具代表性的基因
library(dplyr)

# 提取每个 Cluster 的 Top 5 基因（按 log2FC 降序排列）
top5_markers <- exp.markers %>%
    group_by(cluster) %>%
    slice_max(n = 5, order_by = avg_log2FC)

# 打印查看
print(top5_markers)


#保存差异基因列表
# 1. 修正路径拼接（避免双斜杠，并确保目录存在）
final_path <- file.path(output.dir, "Files", paste0("All_Markers_by_Cluster_", project_name, ".csv"))

# 2. 自动创建文件夹 (recursive = TRUE 确保父目录不存在时也能创建)
if (!dir.exists(dirname(final_path))) {
  dir.create(dirname(final_path), recursive = TRUE)
}

# 3. 保存文件
write.csv(exp.markers, file = final_path, row.names = FALSE)
message("文件已成功保存至: ", final_path)


```


##差异基因可视化
1. 气泡图 (DotPlot) —— 最推荐的全局视图
它可以同时展示基因的表达强度（颜色深浅）和表达比例（圆点大小）。
```{r}
# 选取每个群的前 3 个基因进行展示
library(RColorBrewer) # 加载颜色包
genes_to_plot <- unique(top5_markers$gene[1:15]) # 视群数量调整数量

DotPlot(seurat_obj_clean, features = genes_to_plot, assay = "SCT") + 
    RotatedAxis() + 
    scale_colour_gradientn(colours = rev(brewer.pal(n = 11, name = "RdYlBu"))) +
    labs(title = "Top Markers Expression across Clusters")
```

2. 热图 (DoHeatmap) —— 论文必备
热图能非常清晰地展示细胞群之间的界限
```{r}

# 注意：ScaleData 必须包含这些基因才能画热图
# 如果之前只 scale 了 HVGs，这里可能需要重新 Scale 一下选中的基因
seurat_obj_clean <- ScaleData(seurat_obj_clean, features = top5_markers$gene)

DoHeatmap(seurat_obj_clean, features = top5_markers$gene) + 
    NoLegend() + 
    scale_fill_gradientn(colors = c("blue", "white", "red"))
```
3. 特征分布图 (FeaturePlot) —— 验证关键 Marker
如果你心中已经有几个“明星基因”（比如 Xcr1 或 Clec9a），用这个图把它们投射到 UMAP 上。
```{r}
# 看看 cDC1 的关键标记在哪个位置
# 强制指定降维方式为 "umap"
FeaturePlot(seurat_obj_clean, 
            features = c("Xcr1", "Clec9a", "Itgae","Ccr7","Nr4a3","Cebpb"), 
            reduction = "umap", # 关键参数
            ncol = 2)
```


#cDC1_RNA数据保存
```{r}
# --- 1. 定义保存路径 ---
# 建议在 results 下创建 Robjects 文件夹专门存放数据
robject_dir <- paste0(output.dir, "Robjects/")

if (!dir.exists(robject_dir)) {
  dir.create(robject_dir, recursive = TRUE)
}

# --- 2. 保存清理后的 Seurat 对象 ---
# 文件名建议带上项目名和状态（如 clean_normalized）
saveRDS(seurat_obj_clean, 
        file = paste0(robject_dir, "seurat_obj_clean_cDC1_RNA.rds"))

# --- 3. 保存差异表达基因表 ---
saveRDS(exp.markers, 
        file = paste0(robject_dir, "exp_markers_SCT.rds"))

message("数据已成功保存至: ", robject_dir)
```

###########
#ADT
```{r, ADT COUNT DATA}
seurat_obj_clean <- load_or_run(
  cache_path("seurat_obj_clean_adt"),
  {
    rawDataADT <- rawData$`Antibody Capture`
    raw.names <- rownames(rawDataADT)                 # 抗体名称（ADT features）
    cells.use  <- intersect(colnames(rawDataADT), colnames(seurat_obj_clean))
    # ↑ 取 ADT 与 seurat_obj_clean 共同拥有的细胞条形码（保证对齐）
    ABS.use  <- rownames(rawDataADT)                  # 要用的抗体（这里等于全部）
    rawDataADT <- rawDataADT[ABS.use, cells.use]      # 按共同细胞截取 ADT 矩阵

    seurat_obj_clean[["ADT"]] <- CreateAssayObject(counts = rawDataADT[,colnames(seurat_obj_clean)])
    # ↑ 把 ADT assay 加到同一个 Seurat 对象
    # [注] 这里再次用 colnames(seurat_obj_clean) 排序，确保 ADT 列顺序与对象细胞顺序一致
    # CLR transformation
    seurat_obj_clean <- NormalizeData(seurat_obj_clean, assay = "ADT", normalization.method = "CLR", verbose=T)
    # ↑ ADT 常用 CLR（centered log-ratio）归一化（按细胞做“相对丰度”标准化）

    # Informative Antibodies
    seurat_obj_clean <- FindVariableFeatures(seurat_obj_clean,assay="ADT",selection.method = "vst", nfeatures=nrow(rawDataADT))
    # ↑ 把所有抗体都作为“可变特征”（nfeatures = 抗体总数）
    HVABs <- VariableFeatures(seurat_obj_clean, assay = "ADT")   # 取出被选为可变的抗体（通常就是全部）

    # SCALING & PCA
    seurat_obj_clean <- ScaleData(seurat_obj_clean, assay = "ADT")      # 标准化 ADT 表达（每个抗体中心化/标准化）
    seurat_obj_clean <- RunPCA(object = seurat_obj_clean, assay = "ADT",
                        features = VariableFeatures(seurat_obj_clean, assay = "ADT"),
                        npcs = nrow(rawDataADT), ndims.print = 1:5, nfeatures.print = 10,
                        reduction.name = "ADT_pca",reduction.key = "adtPC_")
    # ↑ 在 ADT assay 上跑 PCA：PC 数设为抗体总数（一般也可设小些）

    # Find clusters
    seurat_obj_clean <- FindNeighbors(object = seurat_obj_clean, reduction = "ADT_pca", dims = dimsToUse)
    # ↑ 用 ADT_pca 前 dimsToUse 个 PC 建图
    seurat_obj_clean <- FindClusters(object = seurat_obj_clean,  graph.name = "ADT_snn", resolution = resToUse)
    # ↑ 在 ADT_snn 图上聚类
    # [潜在问题] 同 RNA：graph.name 是否真叫 "ADT_snn" 不一定；且这里也没显式创建 ADT_clusters 列

    # tSNE
    seurat_obj_clean <- RunTSNE(object = seurat_obj_clean, dims = dimsToUse, assay = "ADT", reduction = "ADT_pca",
                         reduction.name = "ADT_tsne", reduction.key = "adtTSNE_")
    # ↑ ADT 的 tSNE

    # UMAP
    seurat_obj_clean <- RunUMAP(seurat_obj_clean, dims =1: dimsToUse, n_neighbors = 30, assay = "ADT", reduction ="ADT_pca",
                         reduction.name = "ADT_umap", reduction.key = "adtUMAP_")
    # ↑ ADT 的 UMAP

    if (!"ADT_clusters" %in% colnames(seurat_obj_clean@meta.data)) {
      seurat_obj_clean$ADT_clusters <- Idents(seurat_obj_clean)
    }
    seurat_obj_clean
  },
  label = "ADT preprocessing + PCA/UMAP/tSNE + clustering"
)

# DEG
Idents(object = seurat_obj_clean) <- 'ADT_clusters'
# ↑ 切换 ident 到 ADT_clusters
# [潜在问题] ADT_clusters 在脚本中并未生成；通常 FindClusters 生成的是 seurat_clusters 或 graph_res.* 列
# [建议修正] FindClusters 后加：seurat_obj_clean$ADT_clusters <- Idents(seurat_obj_clean)

exp.markers <- load_or_run(
  cache_path("exp_markers_adt"),
  FindAllMarkers(seurat_obj_clean,assay="ADT"),
  label = "ADT markers (FindAllMarkers)"
)
adt_obj_path <- paste0(output.dir,"Robjects/seurat_obj_clean_",project_name,"_ADT.rds")
if (!file.exists(adt_obj_path)) {
  saveRDS(seurat_obj_clean, file = adt_obj_path)
}
saveRDS(exp.markers, file=paste0(output.dir,"Robjects/ExpressionMarkers_",project_name, "_ADT.rds"))

```




# ADT_RNA数据集成与WNN融合分析
```{r}
# ==========================================
# 1. ADT 数据集成与独立预处理 (局部调用)
# ==========================================

seurat_obj_clean <- load_or_run(
  cache_path("seurat_obj_wnn_final"),
  {
    # 提取并对齐 ADT 矩阵
    raw_adt_matrix <- as.matrix(rawData$`Antibody Capture`)
    common_cells   <- intersect(colnames(raw_adt_matrix), colnames(seurat_obj_clean))

    # 添加 ADT Assay (确保名称对齐)
    seurat_obj_clean[["ADT"]] <- CreateAssayObject(counts = raw_adt_matrix[, colnames(seurat_obj_clean)])

    # ADT 预处理：显式指定 assay = "ADT"，不切换全局 DefaultAssay
    seurat_obj_clean <- NormalizeData(seurat_obj_clean, assay = "ADT", normalization.method = "CLR", margin = 2)
    seurat_obj_clean <- FindVariableFeatures(seurat_obj_clean, assay = "ADT", nfeatures = nrow(seurat_obj_clean[["ADT"]]))
    seurat_obj_clean <- ScaleData(seurat_obj_clean, assay = "ADT")
    seurat_obj_clean <- RunPCA(seurat_obj_clean, assay = "ADT", reduction.name = "adt_pca", reduction.key = "adtPC_")

    # ==========================================
    # 2. 独立模态分析 (用于后续对比与权重计算)
    # ==========================================

    # A. ADT 驱动的降维与聚类
    seurat_obj_clean <- FindNeighbors(seurat_obj_clean, reduction = "adt_pca", dims = 1:20, graph.name = "adt_snn")
    seurat_obj_clean <- FindClusters(seurat_obj_clean, graph.name = "adt_snn", resolution = 0.8)
    seurat_obj_clean$ADT_clusters <- Idents(seurat_obj_clean) # 备份蛋白质聚类
    seurat_obj_clean <- RunUMAP(seurat_obj_clean, reduction = "adt_pca", dims = 1:15, 
                                 reduction.name = "adt_umap", reduction.key = "adtUMAP_")

    # B. SCT (RNA) 驱动的聚类
    seurat_obj_clean <- FindNeighbors(seurat_obj_clean, reduction = "pca", dims = 1:25, graph.name = "sct_snn")
    seurat_obj_clean <- FindClusters(seurat_obj_clean, graph.name = "sct_snn", resolution = 0.6)
    seurat_obj_clean$SCT_clusters <- Idents(seurat_obj_clean) # 备份转录组聚类

    # ==========================================
    # 3. WNN 多模态融合 (核心模块)
    # ==========================================

    # 计算加权邻居图 (wsnn)
    # 这一步自动计算每个细胞对 RNA 和 ADT 的依赖权重
    seurat_obj_clean <- FindMultiModalNeighbors(
      seurat_obj_clean, 
      reduction.list = list("pca", "adt_pca"), 
      dims.list = list(1:25, 1:20), 
      modality.weight.name = "WNN_weight"
    )

    # 运行 WNN 驱动的 UMAP (终极坐标)
    seurat_obj_clean <- RunUMAP(seurat_obj_clean, 
                                 nn.name = "weighted.nn", 
                                 reduction.name = "wnn_umap", 
                                 reduction.key = "wnnUMAP_")

    # 基于 WNN 融合图进行聚类 (通常最能反映真实的 cDC1 亚群)
    seurat_obj_clean <- FindClusters(seurat_obj_clean, graph.name = "wsnn", resolution = 0.4)
    seurat_obj_clean$WNN_clusters <- Idents(seurat_obj_clean)

    # ==========================================
    # 4. 差异表达分析 (基于 WNN 聚类结果)
    # ==========================================

    # 切换 Ident 到 WNN 结果进行最终分析
    Idents(seurat_obj_clean) <- "WNN_clusters"

    # 设置默认 Assay 为 SCT 以便进行基因差异分析
    DefaultAssay(seurat_obj_clean) <- "SCT"
    exp.markers <- FindAllMarkers(seurat_obj_clean, assay = "SCT", slot = "data", only.pos = TRUE)

    dir.create(paste0(output.dir, "Files"), recursive = TRUE, showWarnings = FALSE)
    write.csv(exp.markers, file = paste0(output.dir, "Files/All_Markers_by_Cluster.csv"))
    seurat_obj_clean
  },
  label = "WNN integration + clustering"
)

# ==========================================
# 5. 可视化增强 (多维对比)
# ==========================================

# A. 三种驱动方式的横向对比
p_adt <- DimPlot(seurat_obj_clean, reduction = "adt_umap", group.by = "ADT_clusters", label = TRUE) + ggtitle("ADT-driven")
p_rna <- DimPlot(seurat_obj_clean, reduction = "umap", group.by = "SCT_clusters", label = TRUE) + ggtitle("RNA-driven")
p_wnn <- DimPlot(seurat_obj_clean, reduction = "wnn_umap", group.by = "WNN_clusters", label = TRUE) + ggtitle("WNN-combined")

print(p_adt + p_rna + p_wnn)

# B. 基因 vs 蛋白 局部调用 (基于 WNN 坐标)
# 修改后的代码：使用 cols 参数简单直接
p_comp <- FeaturePlot(seurat_obj_clean, 
                      features = c("Ccr7", "adt_CD197"), 
                      reduction = "wnn_umap", 
                      ncol = 2,
                      cols = c("lightgrey", "#DE2D26")) # 浅灰到亮红

print(p_comp)

# C. WNN 权重分布可视化 (查看细胞对蛋白质信号的依赖度)
#p_weight <- VlnPlot(seurat_obj_clean, features = "WNN_weight.ADT", group.by = "WNN_clusters") + 
            ggtitle("Protein Modality Weight by Cluster")
print(p_weight)
# 关键改动：将 "WNN_weight.ADT" 改为 "ADT.weight"
p_weight <- VlnPlot(seurat_obj_clean, 
                    features = "ADT.weight", 
                    group.by = "WNN_clusters", 
                    pt.size = 0) + 
            ggtitle("Protein Modality Weight by Cluster") +
            theme(legend.position = "none")

print(p_weight)

#自定义基因气泡图 (DotPlot)
# --- 1. 定义您确定的基因列表 ---
# 请在此处输入您想要展示的基因
my_custom_genes <- c("Xcr1", "Clec9a", "Itgae", "Id2", "Batf3", "Irf8", "Ccr7","Cd274", "Nr4a3","Sirpa","Cd24a","Notch2")

# --- 2. 绘制气泡图 ---
p_dot <- DotPlot(
  seurat_obj_clean, 
  features = my_custom_genes, 
  assay = "SCT",                # 局部调用 SCT 数据
  group.by = "WNN_clusters"     # 按 WNN 聚类分组
) + 
  # 使用您最喜欢的 RdYlBu 色板 (反转后：蓝->黄->红)
  scale_colour_gradientn(colours = rev(RColorBrewer::brewer.pal(n = 11, name = "RdYlBu"))) + 
  RotatedAxis() +               # 旋转 X 轴标签
  theme_bw() +                  # 【关键】将背景设为纯白，解决背景深的问题
  theme(
    panel.grid.major = element_line(colour = "grey95"), # 使用极浅的网格线
    axis.text.x = element_text(face = "italic", size = 10),
    axis.title = element_blank()
  ) +
  labs(title = "Custom Markers Expression (WNN Clusters)")

# --- 3. 显示图片 ---
print(p_dot)



# ==========================================
# 6. 注释与保存
# ==========================================

# 目标对齐文献 6 群 (基于 WNN 结果)
# existing_idents <- c("pre-cDC1s", "Proliferating cDC1s", "Early immature cDC1s", 
#                      "Late immature cDC1s", "Early mature cDC1s", "Late mature cDC1s")
# 
# if(length(levels(seurat_obj_clean)) == length(existing_idents)) {
#     names(existing_idents) <- levels(seurat_obj_clean)
#     seurat_obj_clean <- RenameIdents(seurat_obj_clean, existing_idents)
#     seurat_obj_clean$cell_type <- Idents(seurat_obj_clean)
# }

wnn_output <- paste0(output.dir, "Robjects/seurat_obj_WNN_final.rds")
if (!file.exists(wnn_output)) {
  saveRDS(seurat_obj_clean, file = wnn_output)
}
```




##一键式多组学 QC 报告
这段代码将利用你刚生成的 wnn_umap 坐标系，对比展示转录组（RNA）和蛋白质（ADT）的质量分布，以及 WNN 算法为每个细胞分配的权重。
```{r}
library(Seurat)
library(ggplot2)
library(patchwork)
library(viridis)

# ==========================================
# 1. 准备 QC 特征列表
# ==========================================
# RNA 指标：基因数、UMI 总数
# ADT 指标：蛋白 UMI 总数
# WNN 指标：RNA 权重 (SCT 权重)
qc_features <- c("nFeature_SCT", "nCount_SCT", "nCount_ADT", "WNN_weight.SCT")

# ==========================================
# 2. 空间分布 QC (基于 WNN UMAP)
# ==========================================
# 在融合坐标系下查看质量指标，检查是否有某些群是因为质量差才聚在一起的
p_spatial_qc <- FeaturePlot(
  seurat_obj_clean, 
  features = qc_features, 
  reduction = "wnn_umap", 
  ncol = 2,
  cols = viridis(100) # 使用高对比度颜色
) & theme(plot.title = element_text(size = 10))

# ==========================================
# 3. 分群质量对比 (小提琴图)
# ==========================================
# 检查各个 cDC1 亚群之间的质量差异和权重分布
p_vln_qc <- VlnPlot(
  seurat_obj_clean, 
  features = qc_features, 
  group.by = "WNN_clusters", 
  pt.size = 0, # 不显示散点，画面更干净
  ncol = 2
) & theme(axis.text.x = element_text(angle = 45, hjust = 1))

# ==========================================
# 4. ADT 信号特异性检查 (RidgePlot)
# ==========================================
# 选取几个关键抗体，检查其在 WNN 分群中的背景和信号分离度
# 假设你的抗体包含 CD103, CD8, CD11c (请替换为你数据中的真名)
top_adts <- rownames(seurat_obj_clean[["ADT"]])[1:min(3, nrow(seurat_obj_clean[["ADT"]]))]
p_ridge_adt <- RidgePlot(
  seurat_obj_clean, 
  features = top_adts, 
  assay = "ADT", 
  group.by = "WNN_clusters", 
  ncol = 3
) + ggtitle("ADT Signal Specificity across Clusters")

# ==========================================
# 5. 组合并输出报告
# ==========================================
# 使用 patchwork 将所有图组合
qc_report <- (p_spatial_qc / p_vln_qc) + 
  plot_annotation(title = "CITE-seq Multi-modal QC Report", 
                  subtitle = "Integrated Visualization on WNN UMAP Skeleton")

print(qc_report)

# 保存为 PDF 方便查阅
# ggsave(paste0(output.dir, "Plots/WNN_QC_Full_Report.pdf"), qc_report, width = 14, height = 16)
```
QC 图表深度解读指南
1. WNN 权重图 (WNN_weight.SCT)
解读：数值越接近 1，代表该细胞越依赖 RNA 信号；数值越接近 0，代表该细胞越依赖 ADT 信号。

专家视角：在 cDC1 研究中，如果 Mature cDC1s 群的 RNA 权重较低（即 ADT 权重高），说明该亚群的分类高度依赖表面蛋白（如 CCR7, CD103），这符合免疫学常识。

2. 空间质量分布 (FeaturePlot)
解读：观察 nCount_SCT 是否在某个特定的 Cluster 中异常高。

风险预警：如果你发现某个小群的 nCount_SCT 极高且 WNN_weight.SCT 极低，要警惕它是否为未被过滤掉的双细胞（Doublets）或环境污染信号。

3. 亚群小提琴图 (VlnPlot)
解读：对比不同发育阶段的 nFeature_SCT。

专家视角：通常 Proliferating cDC1s（增殖期）的基因数和 UMI 数会高于其他成熟阶段，这是因为细胞周期活跃。

4. ADT 脊线图 (RidgePlot)
解读：检查抗体信号是否呈现清晰的双峰分布。

专家视角：如果某个关键抗体在所有群里都只有一个低位峰，说明该抗体染色失败；如果它在你定义的 Mature 群里有一个明显的高位峰，说明你的聚类和注释非常可靠。
