---
title: "CITE-seq 统一分析流程 (参数化多模式版本)"
author: "baishuai"
date: "`r Sys.Date()`"
output:
  html_document:
    toc: true
    toc_float: true
    code_folding: hide
---

```{r setup, include=FALSE}
knitr::opts_chunk$set(echo = TRUE, message = FALSE, warning = FALSE)
```

# 📚 分析模式说明

本脚本支持**三种分析模式**,通过修改 `analysis_mode` 参数即可切换:

| 模式 | 说明 | 数据来源 |
|------|------|---------|
| `cDC1` | 仅分析 cDC1 细胞 | GSE228544_..._subset_2023.rds.gz |
| `cDC2` | 仅分析 cDC2 细胞 | GSE228544_..._subset2_v2_2023.rds.gz |
| `integrated` | cDC1 + cDC2 整合分析 | 两个文件整合 + Harmony 批次校正 |

## 🚀 快速开始

1. **修改分析模式**: 编辑下方的 `analysis_mode` 参数
2. **运行所有代码块**: 系统自动应用对应配置
3. **查看结果**: 报告、图表、缓存都会带有模式标识

---

# 1. 参数配置

```{r analysis_mode_config}
################################################################################
##################### 🎯 核心参数: 选择分析模式 #################################
################################################################################

# ==================== 在这里修改分析模式 ====================
analysis_mode <- "cDC1"  # 可选: "cDC1", "cDC2", "integrated"

# ==================== 通用路径配置 ====================
data_dir <- "./data/GSE228544/"
output.dir <- "results/"

cat("\n", strrep("=", 80), "\n")
cat("🎯 当前分析模式:", analysis_mode, "\n")
cat(strrep("=", 80), "\n\n")
```

```{r load_packages, message=FALSE}
################################################################################
############################## 加载 R 包 ########################################
################################################################################

suppressPackageStartupMessages({
  library("tidyverse")
  library("Seurat")
  library("SingleCellExperiment")
  library("scater")
  library("scran")
  library('DoubletFinder')
  library("dplyr")
  library("stringr")
  library("readr")
  library("scuttle")
  library("ggplot2")
  library("patchwork")
  library("RColorBrewer")
  library("R.utils")
})

# 整合分析需要额外的包
if (analysis_mode == "integrated") {
  suppressPackageStartupMessages({
    library("harmony")  # 批次校正
  })
}

cat("✓ R 包加载完成\n\n")
```

```{r config_function}
################################################################################
##################### 配置函数: 根据模式返回参数 ###############################
################################################################################

get_analysis_config <- function(mode) {
  configs <- list(

    # ==================== cDC1 配置 ====================
    cDC1 = list(
      source_file = "GSE228544_seuratObj_paper_dietSAM2and3_WT_subset_2023.rds.gz",
      cell_types = c("pre-cDC1s", "Proliferating cDC1s", "Early immature cDC1s",
                     "Late immature cDC1s", "Early mature cDC1s", "Late mature cDC1s"),
      dims_rna = 25,
      dims_adt = 15,
      resolution = 0.8,
      project_name = "GSE228544_cDC1",
      cache_prefix = "cDC1",
      plot_dir = "cDC1",
      colors = RColorBrewer::brewer.pal(6, "Set2"),
      key_markers = c("Xcr1", "Clec9a", "Itgae", "Ccr7", "Nr4a3", "Cebpb")
    ),

    # ==================== cDC2 配置 ====================
    cDC2 = list(
      source_file = "GSE228544_seuratObj_paper_dietSAM2and3_WT_subset2_v2_2023.rds.gz",
      cell_types = c("pre-cDC2s", "Proliferating cDC2s", "Early immature cDC2s",
                     "Late immature cDC2s", "Early mature cDC2s", "Late mature cDC2s"),
      dims_rna = 30,
      dims_adt = 20,
      resolution = 0.8,
      project_name = "GSE228544_cDC2",
      cache_prefix = "cDC2",
      plot_dir = "cDC2",
      colors = RColorBrewer::brewer.pal(6, "Set1"),
      key_markers = c("Sirpa", "Cd24a", "Notch2", "Ccr7", "Cd274", "Nr4a3")
    ),

    # ==================== 整合分析配置 ====================
    integrated = list(
      source_files = c(
        "GSE228544_seuratObj_paper_dietSAM2and3_WT_subset_2023.rds.gz",
        "GSE228544_seuratObj_paper_dietSAM2and3_WT_subset2_v2_2023.rds.gz"
      ),
      cell_types_list = list(
        cDC1 = c("pre-cDC1s", "Proliferating cDC1s", "Early immature cDC1s",
                 "Late immature cDC1s", "Early mature cDC1s", "Late mature cDC1s"),
        cDC2 = c("pre-cDC2s", "Proliferating cDC2s", "Early immature cDC2s",
                 "Late immature cDC2s", "Early mature cDC2s", "Late mature cDC2s")
      ),
      dims_rna = 25,
      dims_adt = 20,
      resolution = 0.6,  # 整合分析用稍低的分辨率
      project_name = "GSE228544_integrated",
      cache_prefix = "integrated",
      plot_dir = "integrated",
      batch_correction = TRUE,
      integration_method = "harmony",
      colors = RColorBrewer::brewer.pal(12, "Paired"),
      key_markers = c("Xcr1", "Clec9a", "Sirpa", "Cd24a", "Ccr7", "Nr4a3")
    )
  )

  if (!mode %in% names(configs)) {
    stop("❌ Invalid analysis_mode: ", mode,
         "\n   Choose from: ", paste(names(configs), collapse = ", "))
  }

  config <- configs[[mode]]

  # 打印配置信息
  cat("\n📋 分析配置加载完成:\n")
  cat("  - 项目名称:", config$project_name, "\n")
  if (mode != "integrated") {
    cat("  - 数据源:", config$source_file, "\n")
    cat("  - 细胞类型数:", length(config$cell_types), "\n")
  } else {
    cat("  - 数据源: cDC1 + cDC2 (整合)\n")
    cat("  - 批次校正:", config$integration_method, "\n")
  }
  cat("  - RNA维度:", config$dims_rna, " | ADT维度:", config$dims_adt, "\n")
  cat("  - 聚类分辨率:", config$resolution, "\n\n")

  return(config)
}

# 加载配置
config <- get_analysis_config(analysis_mode)

# 创建输出目录
dir.create(output.dir, showWarnings = FALSE, recursive = TRUE)
dir.create(paste0(output.dir, "Robjects"), showWarnings = FALSE)
dir.create(paste0(output.dir, "Cache"), showWarnings = FALSE)
dir.create(paste0(output.dir, "Plots/", config$plot_dir), showWarnings = FALSE, recursive = TRUE)
dir.create(paste0(output.dir, "Plots/", config$plot_dir, "/RNA"), showWarnings = FALSE)
dir.create(paste0(output.dir, "Plots/", config$plot_dir, "/ADT"), showWarnings = FALSE)
dir.create(paste0(output.dir, "Files"), showWarnings = FALSE)
```

```{r cache_system}
################################################################################
##################### 智能缓存系统 (与之前相同) ##################################
################################################################################

cache_dir <- paste0(output.dir, "Cache/")

load_or_compute <- function(cache_file, compute_fn, force_recompute = FALSE, description = "") {
  cache_path <- paste0(cache_dir, cache_file)

  if (!force_recompute && file.exists(cache_path)) {
    cat("\n", strrep("=", 80), "\n")
    cat("✓ [缓存加载] ", description, "\n")
    cat("  文件: ", cache_file, "\n")
    cat("  大小: ", round(file.size(cache_path)/1024/1024, 2), " MB\n")
    cat(strrep("=", 80), "\n\n")
    return(readRDS(cache_path))
  } else {
    cat("\n", strrep("=", 80), "\n")
    cat("⚙ [开始计算] ", description, "\n")
    cat("  这可能需要几分钟...\n")
    cat(strrep("=", 80), "\n\n")

    start_time <- Sys.time()
    result <- compute_fn()
    end_time <- Sys.time()

    saveRDS(result, cache_path, compress = TRUE)

    cat("\n", strrep("=", 80), "\n")
    cat("✓ [计算完成] ", description, "\n")
    cat("  耗时: ", round(difftime(end_time, start_time, units = "mins"), 2), " 分钟\n")
    cat("  已保存至: ", cache_file, "\n")
    cat("  大小: ", round(file.size(cache_path)/1024/1024, 2), " MB\n")
    cat(strrep("=", 80), "\n\n")

    return(result)
  }
}

clean_memory <- function(objects_to_remove = NULL) {
  if (!is.null(objects_to_remove)) {
    rm(list = objects_to_remove, envir = .GlobalEnv)
  }
  gc(verbose = FALSE)
  invisible(NULL)
}

cat("✓ 智能缓存系统已加载\n")
cat("  缓存目录:", cache_dir, "\n\n")
```

# 2. 数据加载

```{r load_raw_data}
################################################################################
##################### 加载原始 10X 数据 ########################################
################################################################################

cat("📦 加载原始 10X 数据...\n")
rawData <- Read10X(data.dir = data_dir)
rawDataRNA <- rawData$`Gene Expression`
rawDataADT <- rawData$`Antibody Capture`

cat("✓ 数据加载完成\n")
cat("  RNA 特征数:", nrow(rawDataRNA), "\n")
cat("  ADT 特征数:", nrow(rawDataADT), "\n")
cat("  细胞条形码数:", ncol(rawDataRNA), "\n\n")
```

# 3. 细胞子集提取 (模式自适应)

```{r extract_subset}
################################################################################
##################### 提取细胞子集 (根据分析模式) ################################
################################################################################

if (analysis_mode %in% c("cDC1", "cDC2")) {

  # ==================== 单一细胞类型提取 ====================
  subset_data <- load_or_compute(
    cache_file = paste0(config$cache_prefix, "_01_subset_extracted.rds"),
    description = paste0(config$cache_prefix, " 子集提取"),
    compute_fn = function() {
      # 解压和读取
      full_path <- file.path(data_dir, config$source_file)
      cat("  解压文件:", config$source_file, "\n")
      try(gunzip(full_path, remove = FALSE, overwrite = TRUE))

      rds_path <- gsub("\\.gz$", "", full_path)
      cat("  读取 Seurat 对象...\n")
      seuratObjAll <- readRDS(rds_path)

      cat("  原始对象细胞类型分布:\n")
      print(table(Idents(seuratObjAll)))

      # 检查并提取细胞
      existing_types <- intersect(config$cell_types, levels(Idents(seuratObjAll)))
      if (length(existing_types) < length(config$cell_types)) {
        missing <- setdiff(config$cell_types, existing_types)
        warning("部分细胞类型未找到: ", paste(missing, collapse = ", "))
      }

      seuratObjAll <- UpdateSeuratObject(seuratObjAll)
      cells_to_keep <- WhichCells(seuratObjAll, idents = existing_types)

      # 过滤数据
      rawDataRNA_filtered <- rawDataRNA[, cells_to_keep]
      rawDataADT_filtered <- rawDataADT[, cells_to_keep]

      cat("\n  ✓ 提取完成:\n")
      cat("    细胞数:", length(cells_to_keep), "\n")
      cat("    RNA 特征:", nrow(rawDataRNA_filtered), "\n")
      cat("    ADT 特征:", nrow(rawDataADT_filtered), "\n")

      return(list(
        rawDataRNA = rawDataRNA_filtered,
        rawDataADT = rawDataADT_filtered,
        cells = cells_to_keep,
        metadata = seuratObjAll@meta.data[cells_to_keep, ],
        original_idents = Idents(seuratObjAll)[cells_to_keep]
      ))
    }
  )

} else if (analysis_mode == "integrated") {

  # ==================== cDC1 + cDC2 整合提取 ====================
  subset_data <- load_or_compute(
    cache_file = "integrated_01_subset_extracted.rds",
    description = "cDC1 + cDC2 整合数据提取",
    compute_fn = function() {
      all_cells <- list()
      all_metadata <- list()
      all_idents <- list()

      subset_names <- c("cDC1", "cDC2")

      for (i in seq_along(config$source_files)) {
        subset_name <- subset_names[i]
        file_path <- file.path(data_dir, config$source_files[i])

        cat("\n  处理", subset_name, "...\n")
        cat("  解压:", basename(file_path), "\n")
        try(gunzip(file_path, remove = FALSE, overwrite = TRUE))

        rds_path <- gsub("\\.gz$", "", file_path)
        seurat_obj <- readRDS(rds_path)
        seurat_obj <- UpdateSeuratObject(seurat_obj)

        # 提取细胞
        cell_types <- config$cell_types_list[[i]]
        existing_types <- intersect(cell_types, levels(Idents(seurat_obj)))
        cells <- WhichCells(seurat_obj, idents = existing_types)

        cat("  提取细胞数:", length(cells), "\n")

        all_cells[[subset_name]] <- cells

        # 添加批次标签
        metadata <- seurat_obj@meta.data[cells, ]
        metadata$subset <- subset_name
        metadata$original_cluster <- as.character(Idents(seurat_obj)[cells])
        all_metadata[[subset_name]] <- metadata
        all_idents[[subset_name]] <- Idents(seurat_obj)[cells]
      }

      # 合并
      combined_cells <- unlist(all_cells)
      combined_metadata <- do.call(rbind, all_metadata)
      combined_idents <- unlist(all_idents)

      cat("\n  ✓ 整合完成:\n")
      cat("    cDC1 细胞:", length(all_cells$cDC1), "\n")
      cat("    cDC2 细胞:", length(all_cells$cDC2), "\n")
      cat("    总计:", length(combined_cells), "个细胞\n")

      # 过滤 RNA 和 ADT
      rawDataRNA_filtered <- rawDataRNA[, combined_cells]
      rawDataADT_filtered <- rawDataADT[, combined_cells]

      return(list(
        rawDataRNA = rawDataRNA_filtered,
        rawDataADT = rawDataADT_filtered,
        cells = combined_cells,
        metadata = combined_metadata,
        batch_info = combined_metadata$subset,
        original_idents = combined_idents,
        cell_counts = sapply(all_cells, length)
      ))
    }
  )
}

# 提取到全局变量
rawDataRNA <- subset_data$rawDataRNA
rawDataADT <- subset_data$rawDataADT
metadata_original <- subset_data$metadata

if (analysis_mode == "integrated") {
  batch_info <- subset_data$batch_info
  cat("\n批次信息:\n")
  print(table(batch_info))
}

cat("\n✓ 子集提取完成\n\n")

# 清理
rm(subset_data)
gc()
```

---

**继续到下一部分...**

# 4. 质控 (与之前相同,省略具体代码)

```{r qc}
# SCE 质控代码 (与优化脚本相同)
# ...
```

# 5. 归一化 (与之前相同)

```{r normalization}
# Scran 归一化代码 (与优化脚本相同)
# ...
```

# 6. Seurat 对象创建和聚类

```{r seurat_clustering}
################################################################################
##################### Seurat 聚类 (模式自适应) ##################################
################################################################################

seurat_obj <- load_or_compute(
  cache_file = paste0(config$cache_prefix, "_04_seurat_clustered.rds"),
  description = paste0("Seurat ", config$cache_prefix, " 聚类"),
  compute_fn = function() {
    # 创建 Seurat 对象
    cat("  步骤 1/8: 创建 Seurat 对象...\n")
    seurat_obj <- CreateSeuratObject(counts = rawDataFiltered, project = config$project_name)

    # 注入 scran logcounts
    cat("  步骤 2/8: 注入 scran logcounts...\n")
    seurat_obj[["RNA"]]$data <- as(logcounts(sce_clean), "dgCMatrix")
    seurat_obj$percent.mito <- sce_clean$subsets_Mito_percent

    # 添加原始细胞类型信息
    if (exists("metadata_original")) {
      seurat_obj$original_cluster <- metadata_original$original_cluster
    }

    # SCTransform
    cat("  步骤 3/8: 运行 SCTransform...\n")
    seurat_obj <- SCTransform(seurat_obj, assay = "RNA", new.assay.name = "SCT",
                               vars.to.regress = "percent.mito", verbose = FALSE)

    # PCA
    cat("  步骤 4/8: 运行 PCA...\n")
    seurat_obj <- RunPCA(seurat_obj, assay = "SCT", verbose = FALSE)

    # ==================== 整合分析特殊处理: Harmony 批次校正 ====================
    if (analysis_mode == "integrated" && config$batch_correction) {
      cat("  步骤 5/8: Harmony 批次校正 (整合模式特有)...\n")
      seurat_obj$batch <- batch_info  # 添加批次信息

      seurat_obj <- RunHarmony(
        seurat_obj,
        group.by.vars = "batch",
        reduction = "pca",
        dims.use = 1:config$dims_rna,
        verbose = FALSE
      )

      reduction_to_use <- "harmony"
    } else {
      reduction_to_use <- "pca"
    }

    # UMAP
    cat("  步骤 6/8: 运行 UMAP...\n")
    seurat_obj <- RunUMAP(seurat_obj, dims = 1:config$dims_rna,
                          reduction = reduction_to_use, verbose = FALSE)

    # 聚类
    cat("  步骤 7/8: 聚类分析...\n")
    seurat_obj <- FindNeighbors(seurat_obj, dims = 1:config$dims_rna,
                                reduction = reduction_to_use)
    seurat_obj <- FindClusters(seurat_obj, resolution = config$resolution, verbose = FALSE)

    cat("  步骤 8/8: 完成!\n")
    return(seurat_obj)
  }
)

cat("\n✓ Seurat 聚类完成\n")
cat("  聚类数:", length(unique(Idents(seurat_obj))), "\n\n")
```

# 7. 可视化 (模式特异性)

```{r visualization}
################################################################################
##################### 可视化 (根据分析模式调整) ##################################
################################################################################

# 基础 UMAP
p_umap <- DimPlot(seurat_obj, reduction = "umap", label = TRUE, cols = config$colors) +
  labs(title = paste0(config$project_name, " - UMAP Clustering"))
print(p_umap)

# 如果是整合分析,额外显示批次分布
if (analysis_mode == "integrated") {
  p_batch <- DimPlot(seurat_obj, reduction = "umap", group.by = "batch") +
    labs(title = "Batch Distribution (cDC1 vs cDC2)")
  print(p_batch)

  # 显示原始细胞类型
  p_original <- DimPlot(seurat_obj, reduction = "umap", group.by = "original_cluster",
                       label = TRUE, repel = TRUE) +
    labs(title = "Original Cell Type Annotations")
  print(p_original)
}

# 关键标志基因
p_markers <- FeaturePlot(seurat_obj, features = config$key_markers, ncol = 3)
print(p_markers)
```

# 8. ADT 整合 (WNN)

```{r wnn_integration}
################################################################################
##################### WNN 多模态融合 (所有模式通用) #############################
################################################################################

seurat_obj_wnn <- load_or_compute(
  cache_file = paste0(config$cache_prefix, "_07_wnn_integrated.rds"),
  description = paste0("WNN 多模态融合 - ", config$cache_prefix),
  compute_fn = function() {
    # ADT 处理
    cat("  处理 ADT 数据...\n")
    raw_adt_matrix <- as.matrix(rawDataADT)
    seurat_obj[["ADT"]] <- CreateAssayObject(counts = raw_adt_matrix[, colnames(seurat_obj)])

    seurat_obj <- NormalizeData(seurat_obj, assay = "ADT", normalization.method = "CLR", margin = 2)
    seurat_obj <- ScaleData(seurat_obj, assay = "ADT")
    seurat_obj <- RunPCA(seurat_obj, assay = "ADT", reduction.name = "adt_pca", verbose = FALSE)

    # 确定用哪个 reduction
    rna_reduction <- ifelse(analysis_mode == "integrated" && config$batch_correction,
                           "harmony", "pca")

    # WNN 融合
    cat("  计算 WNN 权重...\n")
    seurat_obj <- FindMultiModalNeighbors(
      seurat_obj,
      reduction.list = list(rna_reduction, "adt_pca"),
      dims.list = list(1:config$dims_rna, 1:config$dims_adt)
    )

    seurat_obj <- RunUMAP(seurat_obj, nn.name = "weighted.nn",
                          reduction.name = "wnn_umap", verbose = FALSE)
    seurat_obj <- FindClusters(seurat_obj, graph.name = "wsnn",
                              resolution = config$resolution, verbose = FALSE)
    seurat_obj$WNN_clusters <- Idents(seurat_obj)

    cat("  ✓ WNN 融合完成\n")
    return(seurat_obj)
  }
)

# WNN UMAP 可视化
p_wnn <- DimPlot(seurat_obj_wnn, reduction = "wnn_umap", group.by = "WNN_clusters",
                label = TRUE, cols = config$colors) +
  labs(title = paste0(config$project_name, " - WNN UMAP"))
print(p_wnn)
```

# 9. 差异基因分析

```{r deg_analysis}
# FindAllMarkers 代码 (与优化脚本相同)
# ...
```

# 10. 结果保存

```{r save_results}
################################################################################
##################### 保存结果 (带模式标识) ####################################
################################################################################

# 保存最终 Seurat 对象
final_rds <- paste0(output.dir, "Robjects/", config$project_name, "_final.rds")
saveRDS(seurat_obj_wnn, final_rds)
cat("✓ 最终对象已保存:", final_rds, "\n")

# 保存差异基因表
if (exists("exp.markers")) {
  deg_csv <- paste0(output.dir, "Files/", config$project_name, "_DEG.csv")
  write.csv(exp.markers, deg_csv, row.names = FALSE)
  cat("✓ 差异基因已保存:", deg_csv, "\n")
}

cat("\n", strrep("=", 80), "\n")
cat("🎉 分析完成!\n")
cat("  模式:", analysis_mode, "\n")
cat("  项目:", config$project_name, "\n")
cat("  细胞数:", ncol(seurat_obj_wnn), "\n")
cat("  聚类数:", length(unique(seurat_obj_wnn$WNN_clusters)), "\n")
cat(strrep("=", 80), "\n\n")
```

---

# 附录: 缓存管理工具

```{r cache_management_tools, eval=FALSE}
# 查看当前模式的所有缓存
list_mode_cache <- function(mode = analysis_mode) {
  files <- list.files(cache_dir, pattern = paste0("^", mode, "_"), full.names = TRUE)
  if (length(files) == 0) {
    cat("No cache files found for mode:", mode, "\n")
    return(NULL)
  }

  info <- file.info(files)
  info$file <- basename(rownames(info))
  info$size_mb <- round(info$size / 1024 / 1024, 2)
  info <- info[, c("file", "size_mb", "mtime")]
  return(info[order(-info$size_mb), ])
}

# 清除特定模式的缓存
clear_mode_cache <- function(mode) {
  files <- list.files(cache_dir, pattern = paste0("^", mode, "_"), full.names = TRUE)
  if (length(files) > 0) {
    file.remove(files)
    cat("✓ Removed", length(files), "cache files for mode:", mode, "\n")
  } else {
    cat("No cache files to remove for mode:", mode, "\n")
  }
}

# 用法示例:
# list_mode_cache("cDC1")
# list_mode_cache("cDC2")
# list_mode_cache("integrated")
# clear_mode_cache("cDC2")  # 谨慎使用!
```

---

**参数化统一脚本 v1.0**
