---
title: "衔接脚本：v3.Rmd → 脚本4"
subtitle: "将 CITE-seq_Complete_Analysis_v3.Rmd 输出转换为脚本4兼容格式"
author: "CITE-seq Analysis Pipeline"
date: "`r Sys.Date()`"
output:
  html_document:
    toc: true
    toc_float: true
    toc_depth: 3
    number_sections: true
    theme: flatly
    highlight: tango
    code_folding: show
    df_print: paged
---

```{r setup, include=FALSE}
knitr::opts_chunk$set(
  echo = TRUE,
  warning = FALSE,
  message = FALSE,
  fig.width = 10,
  fig.height = 8,
  dpi = 300
)
```

# 脚本功能说明 {.tabset}

## 概述

本脚本的主要功能：

1. **加载对象**: 从 `CITE-seq_Complete_Analysis_v3.Rmd` 生成的 `pre_wnn.rds` 对象
2. **重命名降维**: 将降维结果重命名以匹配脚本4的命名规范
3. **调整列名**: 修改降维坐标列名符合脚本4期望
4. **验证组件**: 检查所有必需的 Assays、降维结果和 metadata
5. **保存对象**: 输出脚本4可直接使用的格式

## 使用方法

### 交互式运行（RStudio）

1. 在第2节设置 `analysis_mode` 参数
2. 按顺序运行所有 chunks（Ctrl/Cmd + Shift + K 编译整个文档）

### 命令行运行

```bash
# 使用默认模式（cDC1）
Rscript -e "rmarkdown::render('3b.bridge_to_script4.Rmd')"

# 指定分析模式
Rscript -e "rmarkdown::render('3b.bridge_to_script4.Rmd', params = list(analysis_mode = 'integrated'))"
```

## 输入输出

### 输入文件

**优先使用**: `results/Robjects/GSE228544_{mode}_pre_wnn.rds`
- 包含 ADT 和 RNA 独立分析
- 不包含 WNN 整合（更"干净"）

**备选**: `results/Robjects/GSE228544_{mode}_final.rds`
- 包含 WNN 整合的最终对象

### 输出文件

```
SAM2and3_{mode}/
└── results/
    └── Robjects/
        └── seuratObj_{mode}_for_script4.rds  ← 脚本4兼容格式
```

## 兼容性说明

脚本4期望的命名规范：

| 组件类型 | v3.Rmd 命名 | 脚本4 期望 | 列名格式 |
|---------|------------|-----------|---------|
| RNA UMAP | `umap` | `SCT_umap` | `sctUMAP_1`, `sctUMAP_2` |
| RNA tSNE | `tsne` | `SCT_tsne` | `sctTSNE_1`, `sctTSNE_2` |
| ADT UMAP | `adt_umap` | `ADT_umap` | `adtUMAP_1`, `adtUMAP_2` |
| ADT tSNE | `adt_tsne` | `ADT_tsne` | `adtTSNE_1`, `adtTSNE_2` |

---

# 参数设置

```{r parameters}
################################################################################
########################## 🎯 参数配置 ##########################################
################################################################################

# ==================== 分析模式选择 ====================
# 可选: "cDC1", "cDC2", "integrated", "full"
analysis_mode <- "integrated"  # 👈 在这里修改

# 验证模式
valid_modes <- c("cDC1", "cDC2", "integrated", "full")
if (!analysis_mode %in% valid_modes) {
  stop("❌ 无效的分析模式: ", analysis_mode,
       "\n   可选: ", paste(valid_modes, collapse = ", "))
}

# ==================== 路径配置 ====================
output_dir <- "results/"
project_name <- paste0("GSE228544_", analysis_mode)

# ==================== 打印配置 ====================
cat("\n", strrep("=", 80), "\n")
cat("  衔接脚本：v3.Rmd → 脚本4\n")
cat("  分析模式:", analysis_mode, "\n")
cat(strrep("=", 80), "\n\n")
```

---

# 加载 R 包

```{r load_packages}
suppressPackageStartupMessages({
  library(Seurat)
  library(dplyr)
  library(knitr)
  library(kableExtra)
})

cat("✓ R 包加载完成\n\n")
```

---

# 加载 Seurat 对象

```{r load_object}
################################################################################
########################## 📂 加载对象 ##########################################
################################################################################

# 优先使用 pre_wnn.rds（更"干净"，只包含 ADT 和 RNA）
input_file <- paste0(output_dir, "Robjects/", project_name, "_pre_wnn.rds")

if (!file.exists(input_file)) {
  cat("⚠️  Pre-WNN 对象不存在，尝试使用最终对象...\n")
  input_file <- paste0(output_dir, "Robjects/", project_name, "_final.rds")
}

if (!file.exists(input_file)) {
  stop("❌ 找不到输入文件: ", input_file,
       "\n   请先运行 CITE-seq_Complete_Analysis_v3.Rmd")
}

cat("📂 加载对象:", input_file, "\n")
seuratObj <- readRDS(input_file)

cat("✓ 对象加载完成\n")
cat("  细胞数:", ncol(seuratObj), "\n")
cat("  基因数:", nrow(seuratObj), "\n")
cat("  ADT 数:", nrow(seuratObj[["ADT"]]), "\n\n")
```

---

# 检查现有降维结果

```{r check_reductions}
################################################################################
########################## 📊 检查现有降维 ######################################
################################################################################

reductions_available <- names(seuratObj@reductions)

cat("📊 现有降维结果:\n")
for (red in reductions_available) {
  n_dims <- ncol(seuratObj[[red]]@cell.embeddings)
  colnames_current <- colnames(seuratObj[[red]]@cell.embeddings)
  cat("  -", red, "(", n_dims, "维 ):", paste(colnames_current, collapse = ", "), "\n")
}
cat("\n")
```

---

# 重命名降维结果

## RNA UMAP: `umap` → `SCT_umap`

```{r rename_rna_umap}
if ("umap" %in% reductions_available) {
  cat("  [1/4] RNA UMAP: umap → SCT_umap\n")

  # 复制降维对象
  seuratObj[["SCT_umap"]] <- seuratObj[["umap"]]

  # 修正列名
  old_colnames <- colnames(seuratObj[["SCT_umap"]]@cell.embeddings)
  cat("    当前列名:", paste(old_colnames, collapse = ", "), "\n")

  colnames(seuratObj[["SCT_umap"]]@cell.embeddings) <- c("sctUMAP_1", "sctUMAP_2")
  cat("    新列名: sctUMAP_1, sctUMAP_2\n")
  cat("    ✓ 完成\n\n")
} else {
  cat("  [1/4] ⚠️  未找到 RNA UMAP (umap)\n\n")
}
```

## RNA tSNE: `tsne` → `SCT_tsne`

```{r rename_rna_tsne}
if ("tsne" %in% reductions_available) {
  cat("  [2/4] RNA tSNE: tsne → SCT_tsne\n")

  # 复制降维对象
  seuratObj[["SCT_tsne"]] <- seuratObj[["tsne"]]

  # 修正列名
  old_colnames <- colnames(seuratObj[["SCT_tsne"]]@cell.embeddings)
  cat("    当前列名:", paste(old_colnames, collapse = ", "), "\n")

  colnames(seuratObj[["SCT_tsne"]]@cell.embeddings) <- c("sctTSNE_1", "sctTSNE_2")
  cat("    新列名: sctTSNE_1, sctTSNE_2\n")
  cat("    ✓ 完成\n\n")
} else {
  cat("  [2/4] ⚠️  未找到 RNA tSNE (tsne)\n\n")
}
```

## ADT UMAP: `adt_umap` → `ADT_umap`

```{r rename_adt_umap}
if ("adt_umap" %in% reductions_available) {
  cat("  [3/4] ADT UMAP: adt_umap → ADT_umap\n")

  # 复制降维对象
  seuratObj[["ADT_umap"]] <- seuratObj[["adt_umap"]]

  # 修正列名
  old_colnames <- colnames(seuratObj[["ADT_umap"]]@cell.embeddings)
  cat("    当前列名:", paste(old_colnames, collapse = ", "), "\n")

  colnames(seuratObj[["ADT_umap"]]@cell.embeddings) <- c("adtUMAP_1", "adtUMAP_2")
  cat("    新列名: adtUMAP_1, adtUMAP_2\n")
  cat("    ✓ 完成\n\n")
} else {
  cat("  [3/4] ⚠️  未找到 ADT UMAP (adt_umap)\n\n")
}
```

## ADT tSNE: `adt_tsne` → `ADT_tsne`

```{r rename_adt_tsne}
if ("adt_tsne" %in% reductions_available) {
  cat("  [4/4] ADT tSNE: adt_tsne → ADT_tsne\n")

  # 复制降维对象
  seuratObj[["ADT_tsne"]] <- seuratObj[["adt_tsne"]]

  # 修正列名
  old_colnames <- colnames(seuratObj[["ADT_tsne"]]@cell.embeddings)
  cat("    当前列名:", paste(old_colnames, collapse = ", "), "\n")

  colnames(seuratObj[["ADT_tsne"]]@cell.embeddings) <- c("adtTSNE_1", "adtTSNE_2")
  cat("    新列名: adtTSNE_1, adtTSNE_2\n")
  cat("    ✓ 完成\n\n")
} else {
  cat("  [4/4] ⚠️  未找到 ADT tSNE (adt_tsne)\n\n")
}
```

---

# 验证所有必需组件

```{r validation}
################################################################################
########################## ✅ 验证脚本4所需组件 ##################################
################################################################################

cat("\n", strrep("=", 80), "\n")
cat("✅ 验证脚本4所需组件\n")
cat(strrep("=", 80), "\n\n")

# ==================== 1. 检查降维结果 ====================
cat("【降维结果】\n")
required_reductions <- c("SCT_umap", "SCT_tsne", "ADT_umap", "ADT_tsne")
all_reductions_ok <- TRUE

reduction_status <- data.frame(
  Reduction = character(),
  Status = character(),
  Columns = character(),
  stringsAsFactors = FALSE
)

for (red in required_reductions) {
  if (red %in% names(seuratObj@reductions)) {
    colnames_current <- colnames(seuratObj[[red]]@cell.embeddings)
    cat("  ✓", red, ":", paste(colnames_current, collapse = ", "), "\n")
    reduction_status <- rbind(reduction_status, data.frame(
      Reduction = red,
      Status = "✓",
      Columns = paste(colnames_current, collapse = ", ")
    ))
  } else {
    cat("  ✗", red, "(缺失)\n")
    all_reductions_ok <- FALSE
    reduction_status <- rbind(reduction_status, data.frame(
      Reduction = red,
      Status = "✗",
      Columns = "缺失"
    ))
  }
}

# ==================== 2. 检查 Metadata ====================
cat("\n【Meta.data 列】\n")
required_metadata <- c("SCT_clusters", "ADT_clusters", "nCount_RNA", "subsets_Mito_percent")
all_metadata_ok <- TRUE

metadata_status <- data.frame(
  Column = character(),
  Status = character(),
  Info = character(),
  stringsAsFactors = FALSE
)

for (meta in required_metadata) {
  if (meta %in% colnames(seuratObj@meta.data)) {
    if (grepl("clusters", meta)) {
      n_clusters <- length(unique(seuratObj@meta.data[[meta]]))
      info <- paste0(n_clusters, " clusters")
      cat("  ✓", meta, "(", info, ")\n")
    } else if (grepl("percent|nCount", meta)) {
      range_val <- range(seuratObj@meta.data[[meta]], na.rm = TRUE)
      info <- paste0("范围: ", round(range_val[1], 2), " - ", round(range_val[2], 2))
      cat("  ✓", meta, "(", info, ")\n")
    } else {
      info <- "存在"
      cat("  ✓", meta, "\n")
    }
    metadata_status <- rbind(metadata_status, data.frame(
      Column = meta,
      Status = "✓",
      Info = info
    ))
  } else {
    cat("  ✗", meta, "(缺失)\n")
    all_metadata_ok <- FALSE
    metadata_status <- rbind(metadata_status, data.frame(
      Column = meta,
      Status = "✗",
      Info = "缺失"
    ))
  }
}

# ==================== 3. 检查 Assays ====================
cat("\n【Assays】\n")
required_assays <- c("RNA", "SCT", "ADT")
all_assays_ok <- TRUE

assay_status <- data.frame(
  Assay = character(),
  Status = character(),
  Features = character(),
  stringsAsFactors = FALSE
)

for (assay in required_assays) {
  if (assay %in% names(seuratObj@assays)) {
    n_features <- nrow(seuratObj[[assay]])
    cat("  ✓", assay, "(", n_features, "features )\n")
    assay_status <- rbind(assay_status, data.frame(
      Assay = assay,
      Status = "✓",
      Features = as.character(n_features)
    ))
  } else {
    cat("  ✗", assay, "(缺失)\n")
    all_assays_ok <- FALSE
    assay_status <- rbind(assay_status, data.frame(
      Assay = assay,
      Status = "✗",
      Features = "缺失"
    ))
  }
}

cat("\n")
```

## 验证结果表格

### 降维结果

```{r validation_table_reductions, results='asis'}
kable(reduction_status,
      caption = "降维结果验证",
      align = c("l", "c", "l")) %>%
  kable_styling(bootstrap_options = c("striped", "hover", "condensed"),
                full_width = FALSE)
```

### Metadata

```{r validation_table_metadata, results='asis'}
kable(metadata_status,
      caption = "Metadata 验证",
      align = c("l", "c", "l")) %>%
  kable_styling(bootstrap_options = c("striped", "hover", "condensed"),
                full_width = FALSE)
```

### Assays

```{r validation_table_assays, results='asis'}
kable(assay_status,
      caption = "Assays 验证",
      align = c("l", "c", "r")) %>%
  kable_styling(bootstrap_options = c("striped", "hover", "condensed"),
                full_width = FALSE)
```

---

# 创建输出目录结构

```{r create_dirs}
################################################################################
########################## 📁 创建目录结构 ######################################
################################################################################

cat("📁 创建脚本4兼容的目录结构...\n")

output_folder <- paste0("SAM2and3_", analysis_mode, "/")
dir.create(output_folder, showWarnings = FALSE, recursive = TRUE)
dir.create(paste0(output_folder, "results/"), showWarnings = FALSE, recursive = TRUE)
dir.create(paste0(output_folder, "results/Robjects/"), showWarnings = FALSE, recursive = TRUE)
dir.create(paste0(output_folder, "results/QC/"), showWarnings = FALSE, recursive = TRUE)
dir.create(paste0(output_folder, "results/Annotation/"), showWarnings = FALSE, recursive = TRUE)
dir.create(paste0(output_folder, "results/Marker_lists/"), showWarnings = FALSE, recursive = TRUE)

cat("  ✓ 目录结构已创建:", output_folder, "\n\n")

# 列出创建的目录
created_dirs <- list.dirs(output_folder, recursive = TRUE)
cat("创建的目录:\n")
for (dir in created_dirs) {
  cat("  -", dir, "\n")
}
cat("\n")
```

---

# 保存兼容对象

```{r save_object}
################################################################################
########################## 💾 保存对象 ##########################################
################################################################################

cat("💾 保存脚本4兼容对象...\n")

output_file <- paste0(output_folder, "results/Robjects/seuratObj_", analysis_mode, "_for_script4.rds")
saveRDS(seuratObj, output_file)

file_size_mb <- round(file.size(output_file) / 1024 / 1024, 2)
cat("  ✓ 对象已保存:", output_file, "\n")
cat("  文件大小:", file_size_mb, "MB\n\n")
```

---

# 生成摘要报告

```{r summary_report}
################################################################################
########################## 📊 衔接完成摘要 ######################################
################################################################################

cat("\n", strrep("=", 80), "\n")
cat("📊 衔接完成摘要\n")
cat(strrep("=", 80), "\n\n")

cat("【输入】\n")
cat("  文件:", basename(input_file), "\n\n")

cat("【输出】\n")
cat("  目录:", output_folder, "\n")
cat("  文件:", basename(output_file), "\n\n")

cat("【数据概览】\n")
cat("  分析模式:", analysis_mode, "\n")
cat("  细胞数:", ncol(seuratObj), "\n")
cat("  RNA 特征:", nrow(seuratObj[["RNA"]]), "\n")
cat("  ADT 特征:", nrow(seuratObj[["ADT"]]), "\n")
cat("  SCT clusters:", length(unique(seuratObj$SCT_clusters)), "\n")
cat("  ADT clusters:", length(unique(seuratObj$ADT_clusters)), "\n\n")

cat("【降维结果】\n")
cat("  ✓ SCT_umap ( sctUMAP_1, sctUMAP_2 )\n")
cat("  ✓ SCT_tsne ( sctTSNE_1, sctTSNE_2 )\n")
cat("  ✓ ADT_umap ( adtUMAP_1, adtUMAP_2 )\n")
cat("  ✓ ADT_tsne ( adtTSNE_1, adtTSNE_2 )\n\n")
```

## 最终状态检查

```{r final_status}
# 最终状态检查
if (all_reductions_ok && all_metadata_ok && all_assays_ok) {
  cat(strrep("=", 80), "\n")
  cat("  ✅ 衔接成功！\n")
  cat("  现在可以运行脚本4了\n")
  cat(strrep("=", 80), "\n\n")

  final_status <- "成功"
  status_color <- "success"
} else {
  cat(strrep("=", 80), "\n")
  cat("  ⚠️  衔接完成，但存在缺失组件\n")
  cat("  请检查上述验证结果\n")
  cat(strrep("=", 80), "\n\n")

  final_status <- "部分成功"
  status_color <- "warning"
}
```

<div class="alert alert-`r status_color`">
**衔接状态**: `r final_status`

**细胞数**: `r ncol(seuratObj)`
**输出文件**: `r output_file`
**文件大小**: `r file_size_mb` MB
</div>

---

# 下一步操作

```{r next_steps, results='asis'}
cat("## 修改脚本4的开头\n\n")
cat("在 `4.script_CITEseq_SAM_WT_aggr.R` 的开头添加：\n\n")
cat("```r\n")
cat("# 设置分析模式\n")
cat("analysis_mode <- \"", analysis_mode, "\"\n", sep = "")
cat("sampleName <- \"SAM2and3_", analysis_mode, "\"\n", sep = "")
cat("sampleFolder <- paste0(sampleName, \"/\")\n\n")
cat("# 加载衔接脚本生成的对象\n")
cat("seuratObj <- readRDS(\"", output_folder, "results/Robjects/seuratObj_",
    analysis_mode, "_for_script4.rds\")\n", sep = "")
cat("```\n\n")

cat("## 运行脚本4\n\n")
cat("```bash\n")
cat("Rscript 4.script_CITEseq_SAM_WT_aggr.R\n")
cat("```\n\n")

cat("## 或者使用 RStudio\n\n")
cat("直接在 RStudio 中打开 `4.script_CITEseq_SAM_WT_aggr.R` 并运行\n\n")
```

---

# Session Info

```{r session_info}
sessionInfo()
```

---

<div class="alert alert-info">
**脚本版本**: 1.0
**最后更新**: `r Sys.Date()`
**作者**: CITE-seq Analysis Pipeline
</div>
