---
title: "细胞类型标注辅助工具"
subtitle: "基于 GSE228544 原文献标准的自动化标注建议"
author: "baishuai"
date: "`r Sys.Date()`"
output:
  html_document:
    toc: true
    toc_float: true
    toc_depth: 3
    number_sections: true
    theme: flatly
    highlight: tango
    code_folding: hide
    df_print: paged
---

```{r setup, include=FALSE}
knitr::opts_chunk$set(
  echo = TRUE,
  warning = FALSE,
  message = FALSE,
  fig.width = 14,
  fig.height = 8,
  dpi = 300
)
```

# 使用说明 {.tabset}

## 前置条件

在运行本脚本之前，请确保：

1. **已运行完** `4.downstream_analysis.Rmd`
2. **生成了** `downstream_results/{mode}/` 目录
3. **存在** 以下文件：
   - `Tables/RNA_markers_for_RNA_clusters.xlsx`
   - `Robjects/seurat_obj_for_annotation.rds`

## 输出内容

本脚本将生成：

| 输出 | 说明 |
|------|------|
| 标注建议表 | 每个cluster的细胞类型建议 |
| 验证图 | DotPlot验证关键markers |
| 可复制代码 | 直接可用的标注向量 |

## 文献参考

基于 **GSE228544** 原文献标注标准：

- **cDC1**: 6个发育阶段 (pre → proliferating → early/late immature → early/late mature)
- **cDC2**: 6个发育阶段 (同上)

---

# 配置参数

```{r config}
################################################################################
########################## 🎯 核心参数配置 ######################################
################################################################################

# ==================== 选择分析模式 ====================
# 可选: "cDC1", "cDC2", "integrated"
analysis_mode <- "cDC1"  # 👈 在这里修改

# ==================== 路径配置 ====================
output_dir <- paste0("downstream_results/", analysis_mode)

cat("═══════════════════════════════════════════════════════════════\n")
cat("🎯 分析模式:", analysis_mode, "\n")
cat("📁 数据目录:", output_dir, "\n")
cat("═══════════════════════════════════════════════════════════════\n")
```

# 加载依赖

```{r load_packages}
suppressPackageStartupMessages({
  library(Seurat)
  library(dplyr)
  library(openxlsx)
  library(ggplot2)
  library(knitr)
  library(kableExtra)
  library(RColorBrewer)
  library(patchwork)
})

cat("✅ R包加载完成\n")
```

# 文献标准定义

## 谱系特异性Markers

根据原文献，cDC1和cDC2通过以下markers区分：

```{r lineage_markers}
# cDC1 vs cDC2 谱系特异性标志
lineage_markers <- list(
  cDC1 = c("Xcr1", "Clec9a", "Itgae", "Irf8", "Batf3", "Id2", "Cadm1", "Tlr3"),
  cDC2 = c("Sirpa", "Cd24a", "Notch2", "Irf4", "Klf4", "Esam", "Cd209a", "Clec4a4")
)

# 显示为表格
lineage_df <- data.frame(
  cDC1_Markers = c(lineage_markers$cDC1, rep("", 8 - length(lineage_markers$cDC1))),
  cDC2_Markers = c(lineage_markers$cDC2, rep("", 8 - length(lineage_markers$cDC2)))
)

kable(lineage_df, caption = "谱系特异性Markers") %>%
  kable_styling(bootstrap_options = c("striped", "hover"), full_width = FALSE)
```

## 发育阶段Markers

```{r stage_markers}
# 发育阶段标志（基于原文献脚本5）
stage_markers <- list(
  # pre-cDC阶段 (原文献: S100a+Ccr2+CD300LG+)
  precursor = c("S100a10", "Ccr2", "Vim", "Fcer1g", "Anxa2"),

  # 增殖阶段
  proliferating = c("Mki67", "Top2a", "Pcna", "Birc5", "Stmn1", "Cdca8"),

  # Early Immature (原文献: ER应激相关)
  early_immature = c("Hspa5", "Pdia6", "Creld2", "Manf", "Cd8a"),

  # Late Immature (原文献: 脂质代谢/LXR通路)
  late_immature = c("Apoe", "Apol7c", "Nr4a2", "Nr4a3", "Egr3", "Cadm1"),

  # Early Mature (原文献: IFN诱导)
  early_mature = c("Cxcl9", "Cxcl10", "Isg15", "Nfkbia", "Cd40"),

  # Late Mature (原文献: 迁移型)
  late_mature = c("Ccr7", "Fscn1", "Il12b", "Ccl5", "Cd63", "Relb")
)

# 显示为表格
stage_df <- data.frame(
  Stage = names(stage_markers),
  Key_Markers = sapply(stage_markers, function(x) paste(head(x, 4), collapse = ", "))
)

kable(stage_df, caption = "发育阶段关键Markers（基于原文献）") %>%
  kable_styling(bootstrap_options = c("striped", "hover"), full_width = FALSE)
```

---

# 加载数据

```{r load_data}
cat("════════════════════════════════════════════════════════════\n")
cat("【第1步】加载数据\n")
cat("════════════════════════════════════════════════════════════\n\n")

# 加载Seurat对象
seurat_file <- file.path(output_dir, "Robjects", "seurat_obj_for_annotation.rds")

if (!file.exists(seurat_file)) {
  stop("❌ 找不到Seurat对象文件: ", seurat_file,
       "\n   请确认已运行 4.downstream_analysis.Rmd")
}

seurat_obj <- readRDS(seurat_file)
cat("✅ Seurat对象加载成功\n")
cat("   细胞数:", ncol(seurat_obj), "\n")
cat("   基因数:", nrow(seurat_obj), "\n\n")

# 加载marker文件
markers_file <- file.path(output_dir, "Tables", "RNA_markers_for_RNA_clusters.xlsx")

if (!file.exists(markers_file)) {
  stop("❌ 找不到marker文件: ", markers_file)
}

# 读取所有sheet
sheet_names <- getSheetNames(markers_file)
all_markers <- lapply(sheet_names, function(sheet) {
  read.xlsx(markers_file, sheet = sheet)
})
names(all_markers) <- sheet_names

cat("✅ Marker文件加载成功\n")
cat("   Clusters数量:", length(sheet_names), "\n")
cat("   Cluster IDs:", paste(sheet_names, collapse = ", "), "\n")
```

## 数据概览

```{r data_overview, fig.width=12, fig.height=6}
# UMAP展示当前聚类
p_clusters <- DimPlot(seurat_obj,
                      group.by = "SCT_clusters",
                      reduction = "umap",
                      label = TRUE,
                      label.size = 5,
                      repel = TRUE) +
  labs(title = paste0("当前聚类结果 (", analysis_mode, ")"),
       subtitle = paste0("共 ", length(unique(seurat_obj$SCT_clusters)), " 个clusters")) +
  theme(plot.title = element_text(hjust = 0.5, face = "bold"))

print(p_clusters)
```

---

# 自动分析

## 分析函数定义

```{r analysis_function}
# 分析函数：判断每个cluster的谱系和发育阶段
analyze_cluster <- function(cluster_markers, cluster_id, seurat_obj) {

  result <- list(
    cluster = cluster_id,
    cell_count = sum(seurat_obj$SCT_clusters == cluster_id),
    lineage = NA,
    lineage_score = 0,
    lineage_evidence = "",
    stage = NA,
    stage_evidence = "",
    suggested_annotation = NA,
    confidence = "Low",
    top_markers = ""
  )

  if (is.null(cluster_markers) || nrow(cluster_markers) == 0) {
    return(result)
  }

  # 获取top markers
  top_genes <- head(cluster_markers$gene, 30)
  result$top_markers <- paste(head(cluster_markers$gene, 5), collapse = ", ")

  # ==================== 判断谱系 ====================
  cDC1_found <- intersect(top_genes, lineage_markers$cDC1)
  cDC2_found <- intersect(top_genes, lineage_markers$cDC2)

  cDC1_score <- length(cDC1_found)
  cDC2_score <- length(cDC2_found)

  if (cDC1_score > cDC2_score && cDC1_score >= 2) {
    result$lineage <- "cDC1"
    result$lineage_score <- cDC1_score
    result$lineage_evidence <- paste(cDC1_found, collapse = ", ")
  } else if (cDC2_score > cDC1_score && cDC2_score >= 2) {
    result$lineage <- "cDC2"
    result$lineage_score <- cDC2_score
    result$lineage_evidence <- paste(cDC2_found, collapse = ", ")
  } else if (cDC1_score >= 1 && cDC2_score == 0) {
    result$lineage <- "cDC1 (可能)"
    result$lineage_score <- cDC1_score
    result$lineage_evidence <- paste(cDC1_found, collapse = ", ")
  } else if (cDC2_score >= 1 && cDC1_score == 0) {
    result$lineage <- "cDC2 (可能)"
    result$lineage_score <- cDC2_score
    result$lineage_evidence <- paste(cDC2_found, collapse = ", ")
  } else {
    result$lineage <- "不确定"
    result$lineage_score <- 0
  }

  # ==================== 判断发育阶段 ====================
  precursor_found <- intersect(top_genes, stage_markers$precursor)
  prolif_found <- intersect(top_genes, stage_markers$proliferating)
  early_imm_found <- intersect(top_genes, stage_markers$early_immature)
  late_imm_found <- intersect(top_genes, stage_markers$late_immature)
  early_mat_found <- intersect(top_genes, stage_markers$early_mature)
  late_mat_found <- intersect(top_genes, stage_markers$late_mature)

  # 计算各阶段得分
  scores <- c(
    precursor = length(precursor_found),
    proliferating = length(prolif_found),
    early_immature = length(early_imm_found),
    late_immature = length(late_imm_found),
    early_mature = length(early_mat_found),
    late_mature = length(late_mat_found)
  )

  # 选择得分最高的阶段
  max_stage <- names(which.max(scores))
  max_score <- max(scores)

  if (max_score >= 2) {
    stage_map <- c(
      precursor = "Pre-cDC",
      proliferating = "Proliferating",
      early_immature = "Early Immature",
      late_immature = "Late Immature",
      early_mature = "Early Mature",
      late_mature = "Late Mature"
    )
    result$stage <- stage_map[max_stage]

    # 获取证据
    evidence_list <- list(
      precursor = precursor_found,
      proliferating = prolif_found,
      early_immature = early_imm_found,
      late_immature = late_imm_found,
      early_mature = early_mat_found,
      late_mature = late_mat_found
    )
    result$stage_evidence <- paste(evidence_list[[max_stage]], collapse = ", ")
  } else {
    result$stage <- "Immature (需验证)"
    result$stage_evidence <- "无明显阶段markers"
  }

  # ==================== 生成标注建议 ====================
  if (!is.na(result$lineage) && result$lineage != "不确定") {
    base_lineage <- gsub(" \\(可能\\)", "", result$lineage)
    result$suggested_annotation <- paste(result$stage, base_lineage)
  } else {
    result$suggested_annotation <- paste("Unknown -", result$stage)
  }

  # ==================== 判断置信度 ====================
  total_evidence <- result$lineage_score + max_score
  if (total_evidence >= 5) {
    result$confidence <- "High"
  } else if (total_evidence >= 3) {
    result$confidence <- "Medium"
  } else {
    result$confidence <- "Low"
  }

  return(result)
}
```

## 执行分析

```{r run_analysis}
cat("════════════════════════════════════════════════════════════\n")
cat("【第2步】分析每个Cluster的特征\n")
cat("════════════════════════════════════════════════════════════\n\n")

# 分析所有cluster
results <- lapply(names(all_markers), function(cluster_id) {
  analyze_cluster(all_markers[[cluster_id]], cluster_id, seurat_obj)
})

# 转换为数据框
results_df <- do.call(rbind, lapply(results, function(x) {
  data.frame(
    Cluster = x$cluster,
    Cell_Count = x$cell_count,
    Lineage = x$lineage,
    Lineage_Score = x$lineage_score,
    Lineage_Evidence = x$lineage_evidence,
    Stage = x$stage,
    Stage_Evidence = x$stage_evidence,
    Suggested_Annotation = x$suggested_annotation,
    Confidence = x$confidence,
    Top_Markers = x$top_markers,
    stringsAsFactors = FALSE
  )
}))

cat("✅ 分析完成！共处理", nrow(results_df), "个clusters\n")
```

---

# 标注建议结果

## 汇总表

```{r results_summary}
# 按cluster排序
results_df <- results_df[order(as.numeric(results_df$Cluster)), ]

# 创建美观的表格
summary_table <- results_df[, c("Cluster", "Cell_Count", "Suggested_Annotation",
                                 "Confidence", "Top_Markers")]
colnames(summary_table) <- c("Cluster", "细胞数", "建议标注", "置信度", "Top 5 Markers")

kable(summary_table, caption = "细胞类型标注建议汇总") %>%
  kable_styling(bootstrap_options = c("striped", "hover", "condensed")) %>%
  column_spec(3, bold = TRUE, color = "white",
              background = spec_color(1:nrow(summary_table), option = "D", direction = -1)) %>%
  column_spec(4, color = ifelse(summary_table$置信度 == "High", "green",
                                ifelse(summary_table$置信度 == "Medium", "orange", "red")))
```

## 详细分析

```{r detailed_results}
# 详细表格
detailed_table <- results_df[, c("Cluster", "Lineage", "Lineage_Evidence",
                                  "Stage", "Stage_Evidence")]
colnames(detailed_table) <- c("Cluster", "谱系判断", "谱系证据", "发育阶段", "阶段证据")

kable(detailed_table, caption = "详细分析结果") %>%
  kable_styling(bootstrap_options = c("striped", "hover", "condensed"),
                font_size = 12)
```

---

# 可视化验证

## 关键Markers表达 {.tabset}

### 谱系Markers

```{r lineage_dotplot, fig.width=14, fig.height=8}
# 谱系markers
lineage_genes <- c("Xcr1", "Clec9a", "Itgae", "Cadm1",  # cDC1
                   "Sirpa", "Cd24a", "Notch2", "Irf4")   # cDC2

existing_lineage <- lineage_genes[lineage_genes %in% rownames(seurat_obj)]

if (length(existing_lineage) > 0) {
  p_lineage <- DotPlot(seurat_obj,
                       features = existing_lineage,
                       group.by = "SCT_clusters",
                       cols = c("lightgrey", "red")) +
    RotatedAxis() +
    labs(title = "谱系Markers表达",
         subtitle = "cDC1: Xcr1, Clec9a, Itgae | cDC2: Sirpa, Cd24a, Notch2") +
    theme(plot.title = element_text(hjust = 0.5, face = "bold"))

  print(p_lineage)
}
```

### 发育阶段Markers

```{r stage_dotplot, fig.width=16, fig.height=8}
# 发育阶段markers
stage_genes <- c(
  # Pre-cDC
  "S100a10", "Ccr2",
  # Proliferating
  "Mki67", "Top2a",
  # Early Immature
  "Hspa5", "Pdia6",
  # Late Immature (LXR)
  "Apoe", "Nr4a2",
  # Early Mature
  "Cxcl9", "Cxcl10", "Cd40",
  # Late Mature
  "Ccr7", "Fscn1", "Il12b"
)

existing_stage <- stage_genes[stage_genes %in% rownames(seurat_obj)]

if (length(existing_stage) > 0) {
  p_stage <- DotPlot(seurat_obj,
                     features = existing_stage,
                     group.by = "SCT_clusters",
                     cols = c("lightgrey", "blue")) +
    RotatedAxis() +
    labs(title = "发育阶段Markers表达",
         subtitle = "Pre→Prolif→EarlyImm→LateImm→EarlyMat→LateMat") +
    theme(plot.title = element_text(hjust = 0.5, face = "bold"))

  print(p_stage)
}
```

### 成熟度Markers

```{r maturity_dotplot, fig.width=14, fig.height=8}
# 成熟度相关markers
maturity_genes <- c("Ccr7", "Fscn1", "Cd86", "Cd40", "Cd80", "Relb", "Il12b")

existing_maturity <- maturity_genes[maturity_genes %in% rownames(seurat_obj)]

if (length(existing_maturity) > 0) {
  p_maturity <- DotPlot(seurat_obj,
                        features = existing_maturity,
                        group.by = "SCT_clusters",
                        cols = c("lightgrey", "darkgreen")) +
    RotatedAxis() +
    labs(title = "成熟度Markers表达",
         subtitle = "高表达 = 更成熟") +
    theme(plot.title = element_text(hjust = 0.5, face = "bold"))

  print(p_maturity)
}
```

## 特征图展示

```{r feature_plots, fig.width=16, fig.height=12}
# 关键基因的FeaturePlot
key_features <- c("Xcr1", "Sirpa", "Mki67", "Ccr7", "Apoe", "Cxcl10")
existing_features <- key_features[key_features %in% rownames(seurat_obj)]

if (length(existing_features) >= 4) {
  p_features <- FeaturePlot(seurat_obj,
                            features = existing_features,
                            reduction = "umap",
                            cols = c("lightgrey", "red"),
                            ncol = 3,
                            order = TRUE) &
    theme(plot.title = element_text(size = 12))

  print(p_features)
}
```

---

# 文献标准参考

## cDC1 发育轨迹（6阶段）

根据原文献脚本 `5.script_CITEseq_SAM_WT_aggr_cDC1_subset.R`：

| 阶段 | 原始标注 | 关键Markers | 特征 |
|------|----------|-------------|------|
| **Pre-cDC1** | S100a+Ccr2+CD300LG+ | S100a10, Ccr2, Vim, Fcer1g | 前体细胞 |
| **Proliferating** | Prolif Res cDC1s 1-4 | Mki67, Top2a, Birc5, Stmn1 | 增殖期 |
| **Early Immature** | Res cDC1s 1, 2 | Hspa5, Pdia6, Creld2, Manf | ER应激相关 |
| **Late Immature** | Res cDC1s 3, 4 | **Apoe**, Nr4a2, Egr3 | **LXR通路激活** |
| **Early Mature** | IFN1+, Cxcl9+Cxcl10+ | Cxcl9, Cxcl10, Isg15, Cd40 | 干扰素诱导 |
| **Late Mature** | Mig cDC1s | **Ccr7**, Fscn1, Il12b, Ccl5 | 迁移型/最高成熟度 |

## cDC2 发育轨迹（6阶段）

| 阶段 | 关键Markers | 特征 |
|------|-------------|------|
| **Pre-cDC2** | Sirpa+, Cd24a+, 低成熟markers | 前体细胞 |
| **Proliferating** | Sirpa+, Mki67+, Top2a+ | 增殖期 |
| **Early Immature** | Sirpa+, Irf4+, Ccr7低 | 未成熟 |
| **Late Immature** | Sirpa+, Ccr7开始升高 | 开始成熟 |
| **Early Mature** | Sirpa+, Ccr7+, Cd86+ | 部分成熟 |
| **Late Mature** | Sirpa+, Ccr7高, Relb高 | 完全成熟 |

---

# 可复制代码

## 标注向量模板

```{r annotation_vector, results='asis'}
cat("```r\n")
cat("# 复制以下代码到您的标注脚本中，根据验证结果修改\n\n")
cat("cluster_annotations <- c(\n")

for (i in 1:nrow(results_df)) {
  row <- results_df[i, ]
  annotation <- gsub("\"", "'", row$Suggested_Annotation)
  comma <- if(i < nrow(results_df)) "," else ""
  cat(sprintf('  "%s" = "%s"%s  # %s\n',
              row$Cluster,
              annotation,
              comma,
              row$Top_Markers))
}
cat(")\n")
cat("```\n")
```

## 应用标注代码

```{r apply_annotation_code, results='asis'}
cat("```r\n")
cat("# 应用标注到Seurat对象\n")
cat("seurat_obj$cell_type <- cluster_annotations[as.character(seurat_obj$SCT_clusters)]\n\n")
cat("# 可视化\n")
cat("DimPlot(seurat_obj, group.by = 'cell_type', label = TRUE, repel = TRUE)\n\n")
cat("# 保存\n")
cat("saveRDS(seurat_obj, 'seurat_annotated.rds')\n")
cat("```\n")
```

---

# 保存结果

```{r save_results}
# 保存标注建议到Excel
output_file <- file.path(output_dir, "Tables", "annotation_suggestions.xlsx")
write.xlsx(results_df, output_file)
cat("✅ 标注建议已保存到:", output_file, "\n")

# 保存验证图
if (exists("p_lineage")) {
  ggsave(file.path(output_dir, "Plots", "annotation_lineage_dotplot.png"),
         p_lineage, width = 14, height = 8, dpi = 300)
}

if (exists("p_stage")) {
  ggsave(file.path(output_dir, "Plots", "annotation_stage_dotplot.png"),
         p_stage, width = 16, height = 8, dpi = 300)
}

cat("✅ 验证图已保存到 Plots/ 目录\n")
```

---

# 下一步

1. **查看验证图**：确认谱系和发育阶段判断是否正确
2. **对比文献**：与原文献补充材料对比
3. **修改标注**：根据验证结果调整建议
4. **合并相似clusters**：如有多个相同阶段的cluster，可以合并
5. **应用标注**：使用上面的代码应用到Seurat对象

---

# Session Info

```{r session_info}
sessionInfo()
```

---

<div class="alert alert-success">
**分析完成！**
- 模式: `r analysis_mode`
- Clusters: `r nrow(results_df)`
- 生成时间: `r Sys.time()`
</div>
