---
title: "细胞类型标注辅助工具"
subtitle: "基于 GSE228544 原文献标准的自动化标注建议"
author: "baishuai"
date: "`r Sys.Date()`"
output:
  html_document:
    toc: true
    toc_float: true
    toc_depth: 3
    number_sections: true
    theme: flatly
    highlight: tango
    code_folding: hide
    df_print: paged
---

```{r setup, include=FALSE}
knitr::opts_chunk$set(
  echo = TRUE,
  warning = FALSE,
  message = FALSE,
  fig.width = 14,
  fig.height = 8,
  dpi = 300
)
```

# 使用说明 {.tabset}

## 前置条件

在运行本脚本之前，请确保：

1. **已运行完** `4.downstream_analysis.Rmd`
2. **生成了** `downstream_results/{mode}/` 目录
3. **存在** 以下文件：
   - `Tables/RNA_markers_for_RNA_clusters.xlsx`
   - `Robjects/seurat_obj_for_annotation.rds`

## 输出内容

本脚本将生成：

| 输出 | 说明 |
|------|------|
| 标注建议表 | 每个cluster的细胞类型建议 |
| 验证图 | DotPlot验证关键markers |
| 可复制代码 | 直接可用的标注向量 |

## 文献参考

基于 **GSE228544** 原文献标注标准：

- **cDC1**: 6个发育阶段
  - Pre-cDC1s → Proliferating cDC1s → Early immature cDC1s → Late immature cDC1s → Early mature cDC1s → Late mature cDC1s

- **cDC2**: 5个发育阶段
  - Pre-cDC2s → Proliferating cDC2s → ESAM- immature cDC2s → ESAM+ immature cDC2s → Mature cDC2s

- **integrated**: cDC1的6种 + cDC2的5种 = 11种细胞类型

---

# 配置参数

```{r config}
################################################################################
########################## 🎯 核心参数配置 ######################################
################################################################################

# ==================== 选择分析模式 ====================
# 可选: "cDC1", "cDC2", "integrated"
analysis_mode <- "cDC1"  # 👈 在这里修改

# ==================== 路径配置 ====================
output_dir <- paste0("downstream_results/", analysis_mode)

cat("═══════════════════════════════════════════════════════════════\n")
cat("🎯 分析模式:", analysis_mode, "\n")
cat("📁 数据目录:", output_dir, "\n")
cat("═══════════════════════════════════════════════════════════════\n")
```

# 加载依赖

```{r load_packages}
suppressPackageStartupMessages({
  library(Seurat)
  library(dplyr)
  library(openxlsx)
  library(ggplot2)
  library(knitr)
  library(kableExtra)
  library(RColorBrewer)
  library(patchwork)
})

cat("✅ R包加载完成\n")
```

# 文献标准定义

## 谱系特异性Markers

根据原文献，cDC1和cDC2通过以下markers区分：

```{r lineage_markers}
# cDC1 vs cDC2 谱系特异性标志
lineage_markers <- list(
  cDC1 = c("Xcr1", "Clec9a", "Itgae", "Irf8", "Batf3", "Id2", "Cadm1", "Tlr3"),
  cDC2 = c("Sirpa", "Cd24a", "Notch2", "Irf4", "Klf4", "Esam", "Cd209a", "Clec4a4")
)

# 显示为表格
lineage_df <- data.frame(
  cDC1_Markers = lineage_markers$cDC1,
  cDC2_Markers = lineage_markers$cDC2
)

kable(lineage_df, caption = "谱系特异性Markers") %>%
  kable_styling(bootstrap_options = c("striped", "hover"), full_width = FALSE)
```

## cDC1发育阶段Markers（6阶段）

```{r cDC1_stage_markers}
# cDC1发育阶段标志（基于原文献脚本5）
cDC1_stage_markers <- list(
  # Pre-cDC1s (原文献: S100a+Ccr2+CD300LG+)
  `Pre-cDC1s` = c("S100a10", "Ccr2", "Vim", "Fcer1g", "Anxa2"),

  # Proliferating cDC1s
  `Proliferating cDC1s` = c("Mki67", "Top2a", "Pcna", "Birc5", "Stmn1", "Cdca8"),

  # Early immature cDC1s (原文献: ER应激相关)
  `Early immature cDC1s` = c("Hspa5", "Pdia6", "Creld2", "Manf", "Cd8a"),

  # Late immature cDC1s (原文献: 脂质代谢/LXR通路)
  `Late immature cDC1s` = c("Apoe", "Apol7c", "Nr4a2", "Nr4a3", "Egr3", "Cadm1"),

  # Early mature cDC1s (原文献: IFN诱导)
  `Early mature cDC1s` = c("Cxcl9", "Cxcl10", "Isg15", "Nfkbia", "Cd40"),

  # Late mature cDC1s (原文献: 迁移型)
  `Late mature cDC1s` = c("Ccr7", "Fscn1", "Il12b", "Ccl5", "Cd63", "Relb")
)

# 显示为表格
cDC1_stage_df <- data.frame(
  Stage = names(cDC1_stage_markers),
  Key_Markers = sapply(cDC1_stage_markers, function(x) paste(head(x, 4), collapse = ", "))
)

kable(cDC1_stage_df, caption = "cDC1发育阶段关键Markers（6阶段）") %>%
  kable_styling(bootstrap_options = c("striped", "hover"), full_width = FALSE)
```

## cDC2发育阶段Markers（5阶段）

```{r cDC2_stage_markers}
# cDC2发育阶段标志（基于原文献补充材料）
cDC2_stage_markers <- list(
  # Pre-cDC2s
  `Pre-cDC2s` = c("Ly6d", "Siglech", "Runx2", "Mycn", "Il12b"),

  # Proliferating cDC2s
  `Proliferating cDC2s` = c("Mki67", "Top2a", "Pcna", "Birc5", "Stmn1", "Cdca8"),

  # ESAM- immature cDC2s (CD209a+亚群)
  `ESAM- immature cDC2s` = c("Cd209a", "Clec4a4", "Mgl2", "H2-DMb2"),

  # ESAM+ immature cDC2s
  `ESAM+ immature cDC2s` = c("Esam", "Tnfrsf9", "Cd81", "Clec12a"),

  # Mature cDC2s
  `Mature cDC2s` = c("Ccr7", "Fscn1", "Cd40", "Cd86", "Relb", "Cd80")
)

# 显示为表格
cDC2_stage_df <- data.frame(
  Stage = names(cDC2_stage_markers),
  Key_Markers = sapply(cDC2_stage_markers, function(x) paste(head(x, 4), collapse = ", "))
)

kable(cDC2_stage_df, caption = "cDC2发育阶段关键Markers（5阶段）") %>%
  kable_styling(bootstrap_options = c("striped", "hover"), full_width = FALSE)
```

---

# 加载数据

```{r load_data}
cat("════════════════════════════════════════════════════════════\n")
cat("【第1步】加载数据\n")
cat("════════════════════════════════════════════════════════════\n\n")

# 加载Seurat对象
seurat_file <- file.path(output_dir, "Robjects", "seurat_obj_for_annotation.rds")

if (!file.exists(seurat_file)) {
  stop("❌ 找不到Seurat对象文件: ", seurat_file,
       "\n   请确认已运行 4.downstream_analysis.Rmd")
}

seurat_obj <- readRDS(seurat_file)
cat("✅ Seurat对象加载成功\n")
cat("   细胞数:", ncol(seurat_obj), "\n")
cat("   基因数:", nrow(seurat_obj), "\n\n")

# 加载marker文件
markers_file <- file.path(output_dir, "Tables", "RNA_markers_for_RNA_clusters.xlsx")

if (!file.exists(markers_file)) {
  stop("❌ 找不到marker文件: ", markers_file)
}

# 读取所有sheet
sheet_names <- getSheetNames(markers_file)
all_markers <- lapply(sheet_names, function(sheet) {
  read.xlsx(markers_file, sheet = sheet)
})
names(all_markers) <- sheet_names

cat("✅ Marker文件加载成功\n")
cat("   Clusters数量:", length(sheet_names), "\n")
cat("   Cluster IDs:", paste(sheet_names, collapse = ", "), "\n")
```

## 数据概览

```{r data_overview, fig.width=12, fig.height=6}
# UMAP展示当前聚类
p_clusters <- DimPlot(seurat_obj,
                      group.by = "SCT_clusters",
                      reduction = "umap",
                      label = TRUE,
                      label.size = 5,
                      repel = TRUE) +
  labs(title = paste0("当前聚类结果 (", analysis_mode, ")"),
       subtitle = paste0("共 ", length(unique(seurat_obj$SCT_clusters)), " 个clusters")) +
  theme(plot.title = element_text(hjust = 0.5, face = "bold"))

print(p_clusters)
```

---

# 自动分析

## 分析函数定义

```{r analysis_function}
# 分析函数：根据分析模式判断每个cluster的谱系和发育阶段
analyze_cluster <- function(cluster_markers, cluster_id, seurat_obj, mode) {

  result <- list(
    cluster = cluster_id,
    cell_count = sum(seurat_obj$SCT_clusters == cluster_id),
    lineage = NA,
    lineage_score = 0,
    lineage_evidence = "",
    stage = NA,
    stage_evidence = "",
    suggested_annotation = NA,
    confidence = "Low",
    top_markers = ""
  )

  if (is.null(cluster_markers) || nrow(cluster_markers) == 0) {
    return(result)
  }

  # 获取top markers
  top_genes <- head(cluster_markers$gene, 30)
  result$top_markers <- paste(head(cluster_markers$gene, 5), collapse = ", ")

  # ==================== 判断谱系（仅integrated模式需要）====================
  if (mode == "integrated") {
    cDC1_found <- intersect(top_genes, lineage_markers$cDC1)
    cDC2_found <- intersect(top_genes, lineage_markers$cDC2)

    cDC1_score <- length(cDC1_found)
    cDC2_score <- length(cDC2_found)

    if (cDC1_score > cDC2_score && cDC1_score >= 2) {
      result$lineage <- "cDC1"
      result$lineage_score <- cDC1_score
      result$lineage_evidence <- paste(cDC1_found, collapse = ", ")
    } else if (cDC2_score > cDC1_score && cDC2_score >= 2) {
      result$lineage <- "cDC2"
      result$lineage_score <- cDC2_score
      result$lineage_evidence <- paste(cDC2_found, collapse = ", ")
    } else if (cDC1_score >= 1 && cDC2_score == 0) {
      result$lineage <- "cDC1"
      result$lineage_score <- cDC1_score
      result$lineage_evidence <- paste(cDC1_found, collapse = ", ")
    } else if (cDC2_score >= 1 && cDC1_score == 0) {
      result$lineage <- "cDC2"
      result$lineage_score <- cDC2_score
      result$lineage_evidence <- paste(cDC2_found, collapse = ", ")
    } else {
      result$lineage <- "不确定"
      result$lineage_score <- 0
    }
  } else if (mode == "cDC1") {
    result$lineage <- "cDC1"
    result$lineage_score <- 5  # 默认高分
    result$lineage_evidence <- "cDC1模式"
  } else if (mode == "cDC2") {
    result$lineage <- "cDC2"
    result$lineage_score <- 5
    result$lineage_evidence <- "cDC2模式"
  }

  # ==================== 判断发育阶段 ====================
  # 根据谱系选择合适的stage markers
  if (result$lineage %in% c("cDC1", "cDC1 (可能)") || mode == "cDC1") {
    # 使用cDC1的6阶段标准
    stage_scores <- sapply(cDC1_stage_markers, function(markers) {
      length(intersect(top_genes, markers))
    })

    max_stage <- names(which.max(stage_scores))
    max_score <- max(stage_scores)

    if (max_score >= 2) {
      result$stage <- max_stage
      result$stage_evidence <- paste(intersect(top_genes, cDC1_stage_markers[[max_stage]]), collapse = ", ")
    } else {
      result$stage <- "Immature cDC1s (需验证)"
      result$stage_evidence <- "无明显阶段markers"
    }

  } else if (result$lineage %in% c("cDC2", "cDC2 (可能)") || mode == "cDC2") {
    # 使用cDC2的5阶段标准
    stage_scores <- sapply(cDC2_stage_markers, function(markers) {
      length(intersect(top_genes, markers))
    })

    max_stage <- names(which.max(stage_scores))
    max_score <- max(stage_scores)

    if (max_score >= 2) {
      result$stage <- max_stage
      result$stage_evidence <- paste(intersect(top_genes, cDC2_stage_markers[[max_stage]]), collapse = ", ")
    } else {
      # 检查ESAM状态
      if ("Esam" %in% top_genes) {
        result$stage <- "ESAM+ immature cDC2s"
        result$stage_evidence <- "Esam+"
      } else if (any(c("Cd209a", "Clec4a4") %in% top_genes)) {
        result$stage <- "ESAM- immature cDC2s"
        result$stage_evidence <- paste(intersect(top_genes, c("Cd209a", "Clec4a4")), collapse = ", ")
      } else {
        result$stage <- "Immature cDC2s (需验证)"
        result$stage_evidence <- "无明显阶段markers"
      }
    }
    max_score <- max(stage_scores)
  } else {
    result$stage <- "Unknown"
    result$stage_evidence <- "谱系不确定"
    max_score <- 0
  }

  # ==================== 生成标注建议 ====================
  if (mode == "integrated") {
    # integrated模式：直接使用阶段名称（已包含谱系信息）
    result$suggested_annotation <- result$stage
  } else {
    # 单独模式：直接使用阶段名称
    result$suggested_annotation <- result$stage
  }

  # ==================== 判断置信度 ====================
  if (exists("max_score")) {
    total_evidence <- result$lineage_score + max_score
  } else {
    total_evidence <- result$lineage_score
  }

  if (total_evidence >= 5) {
    result$confidence <- "High"
  } else if (total_evidence >= 3) {
    result$confidence <- "Medium"
  } else {
    result$confidence <- "Low"
  }

  return(result)
}
```

## 执行分析

```{r run_analysis}
cat("════════════════════════════════════════════════════════════\n")
cat("【第2步】分析每个Cluster的特征\n")
cat("════════════════════════════════════════════════════════════\n\n")

# 分析所有cluster
results <- lapply(names(all_markers), function(cluster_id) {
  analyze_cluster(all_markers[[cluster_id]], cluster_id, seurat_obj, analysis_mode)
})

# 转换为数据框
results_df <- do.call(rbind, lapply(results, function(x) {
  data.frame(
    Cluster = x$cluster,
    Cell_Count = x$cell_count,
    Lineage = x$lineage,
    Lineage_Score = x$lineage_score,
    Lineage_Evidence = x$lineage_evidence,
    Stage = x$stage,
    Stage_Evidence = x$stage_evidence,
    Suggested_Annotation = x$suggested_annotation,
    Confidence = x$confidence,
    Top_Markers = x$top_markers,
    stringsAsFactors = FALSE
  )
}))

cat("✅ 分析完成！共处理", nrow(results_df), "个clusters\n")
```

---

# 标注建议结果

## 汇总表

```{r results_summary}
# 按cluster排序
results_df <- results_df[order(as.numeric(results_df$Cluster)), ]

# 创建美观的表格
summary_table <- results_df[, c("Cluster", "Cell_Count", "Suggested_Annotation",
                                 "Confidence", "Top_Markers")]
colnames(summary_table) <- c("Cluster", "细胞数", "建议标注", "置信度", "Top 5 Markers")

kable(summary_table, caption = "细胞类型标注建议汇总") %>%
  kable_styling(bootstrap_options = c("striped", "hover", "condensed")) %>%
  column_spec(3, bold = TRUE) %>%
  column_spec(4, color = ifelse(summary_table$置信度 == "High", "green",
                                ifelse(summary_table$置信度 == "Medium", "orange", "red")))
```

## 详细分析

```{r detailed_results}
# 详细表格
detailed_table <- results_df[, c("Cluster", "Lineage", "Lineage_Evidence",
                                  "Stage", "Stage_Evidence")]
colnames(detailed_table) <- c("Cluster", "谱系判断", "谱系证据", "发育阶段", "阶段证据")

kable(detailed_table, caption = "详细分析结果") %>%
  kable_styling(bootstrap_options = c("striped", "hover", "condensed"),
                font_size = 12)
```

---

# 可视化验证

## 关键Markers表达 {.tabset}

### 谱系Markers

```{r lineage_dotplot, fig.width=14, fig.height=8}
# 谱系markers
lineage_genes <- c("Xcr1", "Clec9a", "Itgae", "Cadm1",  # cDC1
                   "Sirpa", "Cd24a", "Notch2", "Irf4")   # cDC2

existing_lineage <- lineage_genes[lineage_genes %in% rownames(seurat_obj)]

if (length(existing_lineage) > 0) {
  p_lineage <- DotPlot(seurat_obj,
                       features = existing_lineage,
                       group.by = "SCT_clusters",
                       cols = c("lightgrey", "red")) +
    RotatedAxis() +
    labs(title = "谱系Markers表达",
         subtitle = "cDC1: Xcr1, Clec9a, Itgae | cDC2: Sirpa, Cd24a, Notch2") +
    theme(plot.title = element_text(hjust = 0.5, face = "bold"))

  print(p_lineage)
}
```

### cDC1发育阶段Markers

```{r cDC1_stage_dotplot, fig.width=16, fig.height=8}
# cDC1发育阶段markers
cDC1_stage_genes <- c(
  # Pre-cDC1s
  "S100a10", "Ccr2",
  # Proliferating
  "Mki67", "Top2a",
  # Early Immature (ER应激)
  "Hspa5", "Pdia6",
  # Late Immature (LXR通路)
  "Apoe", "Nr4a2",
  # Early Mature (IFN诱导)
  "Cxcl9", "Cxcl10", "Cd40",
  # Late Mature (迁移型)
  "Ccr7", "Fscn1", "Il12b"
)

existing_cDC1_stage <- cDC1_stage_genes[cDC1_stage_genes %in% rownames(seurat_obj)]

if (length(existing_cDC1_stage) > 0 && analysis_mode %in% c("cDC1", "integrated")) {
  p_cDC1_stage <- DotPlot(seurat_obj,
                          features = existing_cDC1_stage,
                          group.by = "SCT_clusters",
                          cols = c("lightgrey", "blue")) +
    RotatedAxis() +
    labs(title = "cDC1发育阶段Markers表达",
         subtitle = "Pre→Prolif→EarlyImm→LateImm(LXR)→EarlyMat(IFN)→LateMat(Mig)") +
    theme(plot.title = element_text(hjust = 0.5, face = "bold"))

  print(p_cDC1_stage)
}
```

### cDC2发育阶段Markers

```{r cDC2_stage_dotplot, fig.width=16, fig.height=8}
# cDC2发育阶段markers
cDC2_stage_genes <- c(
  # Pre-cDC2s
  "Ly6d", "Siglech",
  # Proliferating
  "Mki67", "Top2a",
  # ESAM- immature (CD209a+)
  "Cd209a", "Clec4a4", "Mgl2",
  # ESAM+ immature
  "Esam", "Tnfrsf9",
  # Mature
  "Ccr7", "Fscn1", "Cd40", "Cd86"
)

existing_cDC2_stage <- cDC2_stage_genes[cDC2_stage_genes %in% rownames(seurat_obj)]

if (length(existing_cDC2_stage) > 0 && analysis_mode %in% c("cDC2", "integrated")) {
  p_cDC2_stage <- DotPlot(seurat_obj,
                          features = existing_cDC2_stage,
                          group.by = "SCT_clusters",
                          cols = c("lightgrey", "purple")) +
    RotatedAxis() +
    labs(title = "cDC2发育阶段Markers表达",
         subtitle = "Pre→Prolif→ESAM-(CD209a+)→ESAM+→Mature") +
    theme(plot.title = element_text(hjust = 0.5, face = "bold"))

  print(p_cDC2_stage)
}
```

### 成熟度Markers

```{r maturity_dotplot, fig.width=14, fig.height=8}
# 成熟度相关markers
maturity_genes <- c("Ccr7", "Fscn1", "Cd86", "Cd40", "Cd80", "Relb", "Il12b")

existing_maturity <- maturity_genes[maturity_genes %in% rownames(seurat_obj)]

if (length(existing_maturity) > 0) {
  p_maturity <- DotPlot(seurat_obj,
                        features = existing_maturity,
                        group.by = "SCT_clusters",
                        cols = c("lightgrey", "darkgreen")) +
    RotatedAxis() +
    labs(title = "成熟度Markers表达",
         subtitle = "高表达 = 更成熟") +
    theme(plot.title = element_text(hjust = 0.5, face = "bold"))

  print(p_maturity)
}
```

## 特征图展示

```{r feature_plots, fig.width=16, fig.height=12}
# 根据模式选择关键基因
if (analysis_mode == "cDC1") {
  key_features <- c("Xcr1", "Mki67", "Hspa5", "Apoe", "Cxcl10", "Ccr7")
} else if (analysis_mode == "cDC2") {
  key_features <- c("Sirpa", "Mki67", "Cd209a", "Esam", "Ccr7", "Cd86")
} else {
  key_features <- c("Xcr1", "Sirpa", "Mki67", "Apoe", "Esam", "Ccr7")
}

existing_features <- key_features[key_features %in% rownames(seurat_obj)]

if (length(existing_features) >= 4) {
  p_features <- FeaturePlot(seurat_obj,
                            features = existing_features,
                            reduction = "umap",
                            cols = c("lightgrey", "red"),
                            ncol = 3,
                            order = TRUE) &
    theme(plot.title = element_text(size = 12))

  print(p_features)
}
```

---

# 文献标准参考

## cDC1发育轨迹（6阶段）

根据原文献脚本 `5.script_CITEseq_SAM_WT_aggr_cDC1_subset.R`：

| 阶段 | 原始标注 | 关键Markers | 特征 |
|------|----------|-------------|------|
| **Pre-cDC1s** | S100a+Ccr2+CD300LG+ | S100a10, Ccr2, Vim, Fcer1g | 前体细胞 |
| **Proliferating cDC1s** | Prolif Res cDC1s 1-4 | Mki67, Top2a, Birc5, Stmn1 | 增殖期 |
| **Early immature cDC1s** | Res cDC1s 1, 2 | Hspa5, Pdia6, Creld2, Manf | **ER应激相关** |
| **Late immature cDC1s** | Res cDC1s 3, 4 | **Apoe**, Nr4a2, Egr3 | **LXR通路激活** |
| **Early mature cDC1s** | IFN1+, Cxcl9+Cxcl10+ | Cxcl9, Cxcl10, Isg15, Cd40 | 干扰素诱导 |
| **Late mature cDC1s** | Mig cDC1s | **Ccr7**, Fscn1, Il12b, Ccl5 | 迁移型/最高成熟度 |

## cDC2发育轨迹（5阶段）

根据原文献补充材料：

| 阶段 | 关键Markers | 特征 |
|------|-------------|------|
| **Pre-cDC2s** | Ly6d, Siglech, Runx2, Mycn | 前体细胞 |
| **Proliferating cDC2s** | Mki67, Top2a, Birc5, Stmn1 | 增殖期 |
| **ESAM- immature cDC2s** | **Cd209a**, Clec4a4, Mgl2 | CD209a+亚群，ESAM阴性 |
| **ESAM+ immature cDC2s** | **Esam**, Tnfrsf9, Cd81 | ESAM阳性亚群 |
| **Mature cDC2s** | Ccr7, Fscn1, Cd40, Cd86 | 成熟迁移型 |

## Integrated模式（11种细胞类型）

| cDC1 (6种) | cDC2 (5种) |
|------------|------------|
| Pre-cDC1s | Pre-cDC2s |
| Proliferating cDC1s | Proliferating cDC2s |
| Early immature cDC1s | ESAM- immature cDC2s |
| Late immature cDC1s | ESAM+ immature cDC2s |
| Early mature cDC1s | Mature cDC2s |
| Late mature cDC1s | |

---

# 可复制代码

## 标注向量模板

```{r annotation_vector, results='asis'}
cat("```r\n")
cat("# 复制以下代码到您的标注脚本中，根据验证结果修改\n\n")
cat("cluster_annotations <- c(\n")

for (i in 1:nrow(results_df)) {
  row <- results_df[i, ]
  annotation <- gsub("\"", "'", row$Suggested_Annotation)
  comma <- if(i < nrow(results_df)) "," else ""
  cat(sprintf('  "%s" = "%s"%s  # %s\n',
              row$Cluster,
              annotation,
              comma,
              row$Top_Markers))
}
cat(")\n")
cat("```\n")
```

## 应用标注代码

```{r apply_annotation_code, results='asis'}
cat("```r\n")
cat("# 应用标注到Seurat对象\n")
cat("seurat_obj$cell_type <- cluster_annotations[as.character(seurat_obj$SCT_clusters)]\n\n")
cat("# 可视化\n")
cat("DimPlot(seurat_obj, group.by = 'cell_type', label = TRUE, repel = TRUE)\n\n")
cat("# 保存\n")
cat("saveRDS(seurat_obj, 'seurat_annotated.rds')\n")
cat("```\n")
```

---

# 保存结果

```{r save_results}
# 保存标注建议到Excel
output_file <- file.path(output_dir, "Tables", "annotation_suggestions.xlsx")
write.xlsx(results_df, output_file)
cat("✅ 标注建议已保存到:", output_file, "\n")

# 保存验证图
if (exists("p_lineage")) {
  ggsave(file.path(output_dir, "Plots", "annotation_lineage_dotplot.png"),
         p_lineage, width = 14, height = 8, dpi = 300)
}

if (exists("p_cDC1_stage")) {
  ggsave(file.path(output_dir, "Plots", "annotation_cDC1_stage_dotplot.png"),
         p_cDC1_stage, width = 16, height = 8, dpi = 300)
}

if (exists("p_cDC2_stage")) {
  ggsave(file.path(output_dir, "Plots", "annotation_cDC2_stage_dotplot.png"),
         p_cDC2_stage, width = 16, height = 8, dpi = 300)
}

cat("✅ 验证图已保存到 Plots/ 目录\n")
```

---

# 下一步

1. **查看验证图**：确认谱系和发育阶段判断是否正确
2. **对比文献**：与原文献补充材料对比
3. **修改标注**：根据验证结果调整建议
4. **合并相似clusters**：如有多个相同阶段的cluster，可以合并
5. **应用标注**：使用上面的代码应用到Seurat对象

---

# Session Info

```{r session_info}
sessionInfo()
```

---

<div class="alert alert-success">
**分析完成！**

- 模式: `r analysis_mode`
- Clusters: `r nrow(results_df)`
- 标注标准:
  - cDC1: 6阶段 (Pre → Prolif → EarlyImm → LateImm → EarlyMat → LateMat)
  - cDC2: 5阶段 (Pre → Prolif → ESAM- → ESAM+ → Mature)
- 生成时间: `r Sys.time()`
</div>
