---
title: "Monocle3 轨迹分析 - cDC 发育轨迹推断"
author: "GSE228544 CITE-seq Analysis Pipeline"
date: "`r Sys.Date()`"
output:
  html_document:
    toc: true
    toc_float: true
    toc_depth: 4
    number_sections: true
    theme: cosmo
    code_folding: show
    df_print: paged
    self_contained: true
---

```{r setup, include=FALSE}
knitr::opts_chunk$set(
  echo = TRUE,
  warning = FALSE,
  message = FALSE,
  fig.width = 12,
  fig.height = 10,
  dpi = 300
)
```

# 脚本说明 {.tabset}

## 概述

本脚本使用 **Monocle3** 进行 cDC 发育轨迹分析。

### Monocle3 简介

**Monocle3** 是最流行的单细胞轨迹分析工具之一，采用图学习方法构建复杂的发育轨迹。

#### 核心优势

| 特性 | 说明 | 优势 |
|------|------|------|
| **图学习** | 基于UMAP图结构 | 适应复杂拓扑 ⭐ |
| **分支检测** | 自动识别分支点 | 精确定位决策点 |
| **基因分析** | graph_test()差异分析 | 识别关键调控基因 |
| **可扩展性** | 支持大数据集 | 处理10万+细胞 |
| **丰富可视化** | 多种绘图函数 | 展示效果好 |

#### 与其他方法对比

| 方法 | Slingshot | **Monocle3** | PAGA |
|------|-----------|------------|------|
| 速度 | 非常快 | **中等** | 快 |
| 算法 | 主曲线 | **图学习** ⭐ | 图抽象 |
| 适用拓扑 | 树状 | **任意拓扑** ⭐ | 任意拓扑 |
| 分支分析 | 基础 | **强大** ⭐ | 中等 |
| 学习曲线 | 简单 | **中等** | 中等 |

### 主要功能

1. **三种UMAP空间完整支持**
   - RNA UMAP（基于基因表达）
   - ADT UMAP（基于表面蛋白）
   - WNN UMAP（加权整合，推荐）⭐

2. **轨迹推断**
   - 基于UMAP的图学习
   - 主路径识别
   - 分支点检测
   - 伪时间计算

3. **差异分析**
   - 轨迹依赖基因（graph_test）
   - 分支依赖基因
   - 模块化基因集识别

4. **多模式支持**
   - cDC1 特异分析
   - cDC2 特异分析
   - 整合分析

### 输入数据

- **来源：** `4.downstream_analysis.Rmd` 输出
- **文件：** `results/{mode}/Robjects/seurat_obj_annotated.rds`
- **内容：** 完整Seurat对象，包含RNA/ADT/WNN降维、细胞注释等

### 输出结果

```
monocle3_analysis_{mode}/
├── data/
│   └── cds_object.rds                 # Monocle3 CDS对象
├── Robjects/
│   ├── seurat_with_pseudotime.rds     # 添加伪时间的Seurat对象
│   └── trajectory_genes.rds           # 轨迹相关基因
├── Plots/
│   ├── Trajectory/                    # 轨迹图
│   │   ├── trajectory_rna_umap.png    # RNA UMAP轨迹
│   │   ├── trajectory_adt_umap.png    # ADT UMAP轨迹
│   │   ├── trajectory_wnn_umap.png    # WNN UMAP轨迹 ⭐
│   │   ├── trajectory_3d.png          # 3D轨迹（可选）
│   │   └── trajectory_graph.png       # 轨迹图结构
│   ├── Pseudotime/                    # 伪时间图
│   │   ├── pseudotime_rna_umap.png
│   │   ├── pseudotime_adt_umap.png
│   │   ├── pseudotime_wnn_umap.png
│   │   └── pseudotime_distribution.png
│   ├── Genes/                         # 基因表达
│   │   ├── trajectory_genes_heatmap.png
│   │   ├── top_genes_modules.png
│   │   └── markers_along_trajectory_*.png
│   ├── Branches/                      # 分支分析
│   │   ├── branch_points.png
│   │   └── branch_genes_*.png
│   └── QC/
│       └── monocle3_qc_metrics.png
└── Tables/
    ├── pseudotime_by_cell.csv         # 每个细胞的伪时间
    ├── trajectory_genes.csv           # 轨迹依赖基因
    ├── branch_genes.csv               # 分支特异基因
    └── gene_modules.csv               # 基因模块
```

## 技术特性

### Monocle3 算法原理

#### 步骤1：降维和聚类

使用已有的UMAP降维结果。

#### 步骤2：构建轨迹图（learn_graph）

```
细胞 ●●●●●●●●●●
      ╲  ╲  ╲
图结构  ━━━━━━●━━━━━━━
              ╱
           ●●●
```

基于UMAP坐标构建主图（principal graph）。

#### 步骤3：排序细胞（order_cells）

选择根节点（起点），计算每个细胞沿图的伪时间。

```
伪时间：0 ──→ 5 ──→ 10 ──→ 15 ──→ 20
       Pre    Prolif   Early   Late   Mature
```

#### 步骤4：识别分支点

检测轨迹图中的分支节点。

```
       ┌─── Lineage A (cDC1)
起点 ──●
       └─── Lineage B (cDC2)
     分支点
```

### 三种UMAP空间选择

| UMAP类型 | 适用场景 | 推荐度 |
|---------|---------|-------|
| **WNN UMAP** | 多模态整合分析 | ⭐⭐⭐ 最推荐 |
| **RNA UMAP** | 基因表达驱动的轨迹 | ⭐⭐ 推荐 |
| **ADT UMAP** | 蛋白标志物驱动 | ⭐ 可选 |

**建议：** 优先使用 WNN UMAP，因为它整合了RNA和蛋白信息，最准确。

## 使用说明

### 准备工作

#### 检查输入文件

```{r check-input, eval=FALSE}
# 检查Seurat对象是否存在
mode <- "cDC1"  # 或 "cDC2", "integrated"
input_file <- file.path("results", mode, "Robjects", "seurat_obj_annotated.rds")

if (file.exists(input_file)) {
  cat("✓ 输入文件存在:", input_file, "\n")
} else {
  cat("✗ 输入文件不存在，请先运行4.downstream_analysis.Rmd\n")
}
```

### 运行分析

在RStudio中：

1. 打开 `5.monocle3_trajectory.Rmd`
2. 设置下方的分析参数
3. 点击 **Knit to HTML**
4. 等待分析完成（约10-20分钟）

### 参数设置

```{r params, eval=FALSE}
# =============================================================================
# 用户参数设置
# =============================================================================

# 分析模式
MODE <- "cDC1"  # 选项: "cDC1", "cDC2", "integrated"

# 主要UMAP空间（用于轨迹推断）
PRIMARY_UMAP <- "wnn"  # 选项: "rna", "adt", "wnn"

# 细胞类型列
CELL_TYPE_COL <- "author_annotation"  # 或 "Annotation_detailed"

# 轨迹起点（留空则手动选择）
START_CELL_TYPE <- NULL  # 或指定: "Pre-cDC1s"

# 输出目录
OUTPUT_DIR <- paste0("monocle3_analysis_", MODE)

# Monocle3参数
USE_PARTITION <- FALSE    # 是否使用分区（推荐FALSE）

# 差异分析参数
N_TOP_GENES <- 50
QVAL_THRESHOLD <- 0.05

# 可视化参数
POINT_SIZE <- 1.5
ALPHA <- 0.8
LABEL_CELL_GROUPS <- TRUE
```

---

# 环境准备 {.tabset}

## 加载R包

```{r load-packages}
# 核心包
library(Seurat)
library(monocle3)
library(SingleCellExperiment)

# 数据处理
library(tidyverse)
library(Matrix)

# 可视化
library(ggplot2)
library(patchwork)
library(RColorBrewer)
library(viridis)
library(pheatmap)
library(ComplexHeatmap)

# 其他
library(scales)
library(grDevices)

cat("✓ 所有R包加载成功\n")
cat("  Monocle3 版本:", as.character(packageVersion("monocle3")), "\n")
```

## 设置参数

```{r set-parameters}
# =============================================================================
# 分析参数
# =============================================================================

# 分析模式
MODE <- "cDC1"  # 可修改: "cDC1", "cDC2", "integrated"

# 主要UMAP空间
PRIMARY_UMAP <- "wnn"  # 可修改: "rna", "adt", "wnn"

# 细胞类型列
CELL_TYPE_COL <- "author_annotation"

# 轨迹起点（NULL = 交互式选择）
START_CELL_TYPE <- NULL  # 或 "Pre-cDC1s"

# 输出目录
OUTPUT_DIR <- paste0("monocle3_analysis_", MODE)

# Monocle3参数
USE_PARTITION <- FALSE        # 是否使用分区（推荐FALSE）

# 差异分析参数
N_TOP_GENES <- 50
QVAL_THRESHOLD <- 0.05
NEIGHBOR_GRAPH <- "principal_graph"  # 或 "knn"

# QC参数
MIN_GENES <- 200
MAX_GENES <- 5000
MIN_UMI <- 500

# 可视化参数
POINT_SIZE <- 1.5
ALPHA <- 0.8
LABEL_CELL_GROUPS <- TRUE
LABEL_LEAVES <- TRUE
LABEL_ROOTS <- TRUE
LABEL_BRANCH_POINTS <- TRUE

cat("✓ 参数设置完成\n")
cat("  模式:", MODE, "\n")
cat("  主要UMAP:", PRIMARY_UMAP, "\n")
cat("  细胞类型列:", CELL_TYPE_COL, "\n")
```

## 创建输出目录

```{r create-dirs}
# 创建输出目录结构
dirs <- list(
  base = OUTPUT_DIR,
  data = file.path(OUTPUT_DIR, "data"),
  robjects = file.path(OUTPUT_DIR, "Robjects"),
  plots = file.path(OUTPUT_DIR, "Plots"),
  trajectory = file.path(OUTPUT_DIR, "Plots", "Trajectory"),
  pseudotime = file.path(OUTPUT_DIR, "Plots", "Pseudotime"),
  genes = file.path(OUTPUT_DIR, "Plots", "Genes"),
  branches = file.path(OUTPUT_DIR, "Plots", "Branches"),
  qc = file.path(OUTPUT_DIR, "Plots", "QC"),
  tables = file.path(OUTPUT_DIR, "Tables")
)

# 创建所有目录
for (dir_path in dirs) {
  dir.create(dir_path, recursive = TRUE, showWarnings = FALSE)
}

cat("✓ 输出目录创建成功:", OUTPUT_DIR, "\n")
```

---

# 数据加载 {.tabset}

## 加载Seurat对象

```{r load-seurat}
cat(rep("=", 80), "\n", sep="")
cat("加载Seurat对象\n")
cat(rep("=", 80), "\n", sep="")

# 输入文件路径
input_file <- file.path("results", MODE, "Robjects", "seurat_obj_annotated.rds")

if (!file.exists(input_file)) {
  stop("错误：输入文件不存在 - ", input_file,
       "\n请先运行 4.downstream_analysis.Rmd")
}

# 加载Seurat对象
cat("正在加载:", input_file, "\n")
seurat_obj <- readRDS(input_file)

cat("✓ 加载成功\n")
cat("  细胞数:", ncol(seurat_obj), "\n")
cat("  基因数:", nrow(seurat_obj), "\n")

# 显示可用的降维
reductions <- names(seurat_obj@reductions)
cat("  可用降维:", paste(reductions, collapse=", "), "\n")

# 显示可用的注释列
metadata_cols <- colnames(seurat_obj@meta.data)
annotation_cols <- metadata_cols[grepl("annotation|cluster", metadata_cols, ignore.case=TRUE)]
cat("  注释列:", paste(annotation_cols, collapse=", "), "\n")
```

## 数据质控

```{r qc-data}
cat("\n数据质控\n")
cat(rep("=", 80), "\n", sep="")

# 保存QC前的细胞数
n_cells_before <- ncol(seurat_obj)

# 基础QC
seurat_obj <- subset(seurat_obj,
                     subset = nFeature_RNA > MIN_GENES &
                             nFeature_RNA < MAX_GENES &
                             nCount_RNA > MIN_UMI)

n_cells_after <- ncol(seurat_obj)
n_removed <- n_cells_before - n_cells_after

cat("QC过滤:\n")
cat("  过滤前:", n_cells_before, "细胞\n")
cat("  过滤后:", n_cells_after, "细胞\n")
cat("  移除:", n_removed, "细胞 (",
    round(n_removed/n_cells_before*100, 2), "%)\n")

# 检查细胞类型分布
if (CELL_TYPE_COL %in% colnames(seurat_obj@meta.data)) {
  cat("\n细胞类型分布:\n")
  cell_counts <- table(seurat_obj@meta.data[[CELL_TYPE_COL]])
  print(cell_counts)
} else {
  stop("错误：未找到细胞类型列 '", CELL_TYPE_COL, "'")
}

cat("\n✓ 数据质控完成\n")
```

## 转换为CDS对象

```{r convert-to-cds}
cat("\n转换为Monocle3 CDS对象\n")
cat(rep("=", 80), "\n", sep="")

# 提取表达矩阵
expression_matrix <- GetAssayData(seurat_obj, slot = "counts", assay = "RNA")

# 提取细胞元数据
cell_metadata <- seurat_obj@meta.data

# 提取基因元数据
gene_metadata <- data.frame(
  gene_short_name = rownames(expression_matrix),
  row.names = rownames(expression_matrix)
)

# 创建CDS对象
cds <- new_cell_data_set(
  expression_data = expression_matrix,
  cell_metadata = cell_metadata,
  gene_metadata = gene_metadata
)

cat("✓ CDS对象创建成功\n")
cat("  细胞数:", ncol(cds), "\n")
cat("  基因数:", nrow(cds), "\n")

# 添加细胞类型
cds$cell_type <- seurat_obj@meta.data[[CELL_TYPE_COL]]
cds$cell_type <- factor(cds$cell_type)

cat("  细胞类型数:", length(levels(cds$cell_type)), "\n")
```

## 添加降维结果

```{r add-reductions}
cat("\n添加Seurat降维结果到CDS\n")
cat(rep("=", 80), "\n", sep="")

# UMAP名称映射
umap_mapping <- list(
  rna = "umap",
  adt = "adt_umap",
  wnn = "wnn_umap"
)

# 添加所有可用的UMAP
for (umap_type in c("rna", "adt", "wnn")) {
  reduction_name <- umap_mapping[[umap_type]]

  if (reduction_name %in% names(seurat_obj@reductions)) {
    # 提取UMAP坐标
    umap_coords <- Embeddings(seurat_obj, reduction = reduction_name)

    # 添加到CDS
    reducedDim(cds, paste0(toupper(umap_type), "_UMAP")) <- umap_coords

    cat("  ✓ 添加", toupper(umap_type), "UMAP\n")
  } else {
    cat("  ✗", toupper(umap_type), "UMAP 不存在\n")
  }
}

# 添加PCA（如果存在）
if ("pca" %in% names(seurat_obj@reductions)) {
  pca_coords <- Embeddings(seurat_obj, reduction = "pca")
  reducedDim(cds, "PCA") <- pca_coords
  cat("  ✓ 添加PCA\n")
}

# 检查可用降维
cat("\n可用降维:", paste(reducedDimNames(cds), collapse=", "), "\n")
```

---

# Monocle3 轨迹分析 {.tabset}

## 预处理（可选）

```{r preprocess-cds}
cat("\nMonocle3 预处理\n")
cat(rep("=", 80), "\n", sep="")

# 如果需要重新计算降维，取消下面的注释
# 由于我们已经有Seurat的UMAP，通常跳过这一步

# # 预处理
# cds <- preprocess_cds(cds, num_dim = 50, norm_method = "log")
#
# # 降维
# cds <- reduce_dimension(cds, reduction_method = "UMAP")
#
# # 聚类（如果需要）
# cds <- cluster_cells(cds, resolution = 1e-3)

cat("✓ 使用Seurat的降维结果，跳过预处理\n")
```

## 学习轨迹图

```{r learn-graph}
cat("\n学习轨迹图\n")
cat(rep("=", 80), "\n", sep="")

# 选择主要UMAP空间
umap_name <- paste0(toupper(PRIMARY_UMAP), "_UMAP")

if (!umap_name %in% reducedDimNames(cds)) {
  cat("⚠ 警告:", umap_name, "不存在\n")

  # 尝试替代方案
  available_umaps <- reducedDimNames(cds)
  if ("WNN_UMAP" %in% available_umaps) {
    umap_name <- "WNN_UMAP"
  } else if ("RNA_UMAP" %in% available_umaps) {
    umap_name <- "RNA_UMAP"
  } else if ("UMAP" %in% available_umaps) {
    umap_name <- "UMAP"
  } else {
    stop("错误：未找到任何UMAP降维")
  }

  cat("  使用替代方案:", umap_name, "\n")
}

cat("使用降维:", umap_name, "\n")

# 运行聚类（learn_graph 需要）
cat("\n进行细胞聚类...\n")
cds <- cluster_cells(cds, reduction_method = umap_name)

cat("  检测到", length(unique(cds@clusters[[umap_name]]$clusters)), "个聚类\n")

# 学习轨迹图
if (USE_PARTITION) {
  cat("\n学习图结构（使用分区）...\n")
  cds <- learn_graph(cds,
                     use_partition = TRUE,
                     close_loop = FALSE)
} else {
  cat("\n学习图结构（不使用分区）...\n")
  cds <- learn_graph(cds,
                     use_partition = FALSE,
                     close_loop = FALSE)
}

cat("✓ 轨迹图学习完成\n")
```

## 排序细胞（计算伪时间）

```{r order-cells}
cat("\n排序细胞并计算伪时间\n")
cat(rep("=", 80), "\n", sep="")

# 确定起点细胞类型
if (is.null(START_CELL_TYPE)) {
  # 自动检测起点
  potential_starts <- c("Pre-cDC1s", "Pre-cDC2s", "pre-cDC1", "pre-cDC2",
                       "Progenitor", "progenitor", "Early")

  found_starts <- potential_starts[potential_starts %in% levels(cds$cell_type)]

  if (length(found_starts) > 0) {
    START_CELL_TYPE <- found_starts[1]
    cat("✓ 自动检测起点:", START_CELL_TYPE, "\n")
  } else {
    cat("⚠ 未找到典型起点细胞类型\n")
    cat("可用细胞类型:", paste(levels(cds$cell_type), collapse=", "), "\n")

    # 使用第一个细胞类型
    START_CELL_TYPE <- levels(cds$cell_type)[1]
    cat("使用默认起点:", START_CELL_TYPE, "\n")
  }
} else {
  cat("✓ 使用指定起点:", START_CELL_TYPE, "\n")
}

# 获取起点细胞
start_cells <- which(cds$cell_type == START_CELL_TYPE)

if (length(start_cells) == 0) {
  stop("错误：未找到起点细胞类型 '", START_CELL_TYPE, "'")
}

cat("起点细胞数:", length(start_cells), "\n")

# 排序细胞
cat("正在计算伪时间...\n")

# 使用起点细胞的质心作为根节点
cds <- order_cells(cds, root_cells = start_cells)

# 检查伪时间
if ("pseudotime" %in% colnames(colData(cds))) {
  cat("✓ 伪时间计算完成\n")
  cat("  伪时间范围:", round(range(cds$pseudotime, na.rm=TRUE), 3), "\n")
  cat("  NA值数量:", sum(is.na(cds$pseudotime)), "\n")
} else {
  warning("警告：伪时间未计算成功")
}
```

---

# 结果可视化 {.tabset}

## 轨迹图（所有UMAP空间）

```{r plot-trajectories-all-umaps, fig.width=14, fig.height=12}
cat("\n绘制所有UMAP空间的轨迹图\n")
cat(rep("=", 80), "\n", sep="")

# 定义所有UMAP空间
all_umaps <- list(
  list(name = "RNA_UMAP", label = "RNA UMAP", suffix = "rna_umap"),
  list(name = "ADT_UMAP", label = "ADT UMAP", suffix = "adt_umap"),
  list(name = "WNN_UMAP", label = "WNN UMAP", suffix = "wnn_umap")
)

# 为每个UMAP空间绘图
for (umap_info in all_umaps) {
  umap_name <- umap_info$name

  # 检查是否存在
  if (!umap_name %in% reducedDimNames(cds)) {
    cat("  跳过:", umap_name, "(不存在)\n")
    next
  }

  cat("  绘制:", umap_info$label, "\n")

  # 绘制轨迹图
  p <- plot_cells(
    cds,
    reduction_method = umap_name,
    color_cells_by = "cell_type",
    label_cell_groups = LABEL_CELL_GROUPS,
    label_leaves = LABEL_LEAVES,
    label_branch_points = LABEL_BRANCH_POINTS,
    label_roots = LABEL_ROOTS,
    graph_label_size = 3,
    cell_size = POINT_SIZE,
    alpha = ALPHA
  ) +
    labs(
      title = paste0(MODE, " Development Trajectory - ", umap_info$label),
      subtitle = "Monocle3 trajectory inference with principal graph"
    ) +
    theme(
      plot.title = element_text(face = "bold", size = 16),
      plot.subtitle = element_text(size = 12, color = "gray40"),
      legend.position = "right"
    )

  # 保存图片
  output_file <- file.path(dirs$trajectory,
                          paste0("trajectory_", umap_info$suffix, ".png"))
  ggsave(output_file, plot = p, width = 14, height = 12, dpi = 300)
  cat("    保存:", output_file, "\n")

  # 显示图片
  print(p)
}
```

## 伪时间图（所有UMAP空间）

```{r plot-pseudotime-all-umaps, fig.width=14, fig.height=12}
cat("\n绘制所有UMAP空间的伪时间图\n")
cat(rep("=", 80), "\n", sep="")

# 为每个UMAP空间绘制伪时间
for (umap_info in all_umaps) {
  umap_name <- umap_info$name

  if (!umap_name %in% reducedDimNames(cds)) {
    next
  }

  cat("  绘制:", umap_info$label, "\n")

  # 绘制伪时间图
  p <- plot_cells(
    cds,
    reduction_method = umap_name,
    color_cells_by = "pseudotime",
    label_cell_groups = FALSE,
    label_leaves = FALSE,
    label_branch_points = FALSE,
    label_roots = FALSE,
    cell_size = POINT_SIZE,
    alpha = ALPHA
  ) +
    scale_color_viridis(option = "magma", name = "Pseudotime") +
    labs(
      title = paste0(MODE, " Pseudotime - ", umap_info$label),
      subtitle = "Developmental progression along trajectory"
    ) +
    theme(
      plot.title = element_text(face = "bold", size = 16),
      plot.subtitle = element_text(size = 12, color = "gray40"),
      legend.position = "right"
    )

  # 保存图片
  output_file <- file.path(dirs$pseudotime,
                          paste0("pseudotime_", umap_info$suffix, ".png"))
  ggsave(output_file, plot = p, width = 14, height = 12, dpi = 300)
  cat("    保存:", output_file, "\n")

  # 显示图片
  print(p)
}
```

## 伪时间分布

```{r plot-pseudotime-distribution, fig.width=14, fig.height=6}
cat("\n绘制伪时间分布图\n")
cat(rep("=", 80), "\n", sep="")

# 准备数据
pt_df <- data.frame(
  cell_type = cds$cell_type,
  pseudotime = cds$pseudotime
)

# 去除NA
pt_df <- pt_df[!is.na(pt_df$pseudotime), ]

# 小提琴图
p1 <- ggplot(pt_df, aes(x = cell_type, y = pseudotime)) +
  geom_violin(aes(fill = cell_type), alpha = 0.7, scale = "width") +
  geom_boxplot(width = 0.2, alpha = 0.5, outlier.shape = NA) +
  scale_fill_brewer(palette = "Set2") +
  labs(
    title = paste0(MODE, " Pseudotime Distribution by Cell Type"),
    x = "Cell Type",
    y = "Monocle3 Pseudotime"
  ) +
  theme_classic(base_size = 12) +
  theme(
    axis.text.x = element_text(angle = 45, hjust = 1),
    legend.position = "none",
    plot.title = element_text(face = "bold")
  )

# 直方图
p2 <- ggplot(pt_df, aes(x = pseudotime)) +
  geom_histogram(aes(fill = cell_type), bins = 50, alpha = 0.7) +
  scale_fill_brewer(palette = "Set2", name = "Cell Type") +
  labs(
    title = "Pseudotime Distribution",
    x = "Monocle3 Pseudotime",
    y = "Number of Cells"
  ) +
  theme_classic(base_size = 12) +
  theme(
    legend.position = "right",
    plot.title = element_text(face = "bold")
  )

# 组合图
p_combined <- p1 + p2 + plot_layout(widths = c(2, 1))

# 保存
output_file <- file.path(dirs$pseudotime, "pseudotime_distribution.png")
ggsave(output_file, plot = p_combined, width = 16, height = 6, dpi = 300)
cat("  保存:", output_file, "\n")

# 显示
print(p_combined)
```

## 标志基因沿轨迹表达

```{r plot-marker-genes, fig.width=14, fig.height=10}
cat("\n绘制标志基因沿轨迹的表达\n")
cat(rep("=", 80), "\n", sep="")

# 定义cDC标志基因
marker_genes <- c(
  # 增殖
  "Mki67", "Top2a", "Pcna",
  # cDC1
  "Xcr1", "Clec9a", "Batf3", "Irf8",
  # cDC2
  "Sirpa", "Cd172a", "Irf4", "Klf4",
  # 成熟
  "Cd80", "Cd86", "H2-Aa", "H2-Ab1",
  # 迁移
  "Ccr7", "Fscn1", "Cd40",
  # 功能
  "Il12b", "Cxcl9", "Il10"
)

# 检查哪些基因存在
available_markers <- marker_genes[marker_genes %in% rownames(cds)]

cat("  可用标志基因:", length(available_markers), "/", length(marker_genes), "\n")

if (length(available_markers) > 0) {
  # 选择前12个基因绘图
  genes_to_plot <- available_markers[1:min(12, length(available_markers))]

  # 绘制基因表达沿伪时间变化
  p <- plot_genes_in_pseudotime(
    cds[genes_to_plot, ],
    color_cells_by = "cell_type",
    min_expr = 0.5,
    ncol = 3
  ) +
    theme(
      strip.text = element_text(face = "bold", size = 10)
    )

  # 保存
  output_file <- file.path(dirs$genes, "markers_along_trajectory.png")
  ggsave(output_file, plot = p, width = 14, height = 10, dpi = 300)
  cat("  保存:", output_file, "\n")

  # 显示
  print(p)
} else {
  cat("  ⚠ 未找到标志基因，跳过绘图\n")
}
```

---

# 差异分析 {.tabset}

## 轨迹依赖基因识别

```{r identify-trajectory-genes}
cat("\n识别轨迹依赖基因\n")
cat(rep("=", 80), "\n", sep="")

cat("使用 graph_test() 识别轨迹相关基因...\n")
cat("  这可能需要几分钟时间...\n\n")

# 运行graph_test
# 注意：这会比较慢
trajectory_genes <- graph_test(
  cds,
  neighbor_graph = NEIGHBOR_GRAPH,
  cores = 1  # 可以增加到多核
)

# 过滤显著基因
sig_genes <- trajectory_genes %>%
  filter(q_value < QVAL_THRESHOLD) %>%
  arrange(q_value)

cat("✓ 差异分析完成\n")
cat("  测试基因数:", nrow(trajectory_genes), "\n")
cat("  显著基因数:", nrow(sig_genes), "\n")

# 显示top基因
if (nrow(sig_genes) > 0) {
  cat("\nTop 20 轨迹依赖基因:\n")
  print(head(sig_genes[, c("gene_short_name", "morans_I", "q_value")], 20))

  # 保存完整结果
  output_file <- file.path(dirs$tables, "trajectory_genes.csv")
  write.csv(trajectory_genes, output_file, row.names = FALSE)
  cat("\n✓ 保存轨迹基因:", output_file, "\n")
} else {
  cat("\n⚠ 未找到显著轨迹基因\n")
}
```

## 基因模块识别

```{r identify-gene-modules, fig.width=12, fig.height=10}
cat("\n识别基因模块\n")
cat(rep("=", 80), "\n", sep="")

if (exists("sig_genes") && nrow(sig_genes) >= 20) {
  cat("识别共表达模块...\n")

  # 选择top基因
  top_genes <- sig_genes %>%
    top_n(min(100, nrow(sig_genes)), wt = -q_value) %>%
    pull(gene_short_name)

  # 计算基因模块
  gene_modules <- find_gene_modules(
    cds[top_genes, ],
    resolution = 1e-2,
    cores = 1
  )

  # 统计模块
  module_table <- table(gene_modules$module)
  cat("  识别到", length(module_table), "个模块\n")
  cat("  模块大小分布:\n")
  print(module_table)

  # 绘制模块热图
  if (nrow(gene_modules) > 0) {
    # 提取模块基因的表达
    module_genes <- gene_modules$id

    p <- plot_cells(
      cds,
      genes = gene_modules,
      show_trajectory_graph = FALSE,
      label_cell_groups = FALSE
    )

    # 保存
    output_file <- file.path(dirs$genes, "gene_modules.png")
    ggsave(output_file, plot = p, width = 12, height = 10, dpi = 300)
    cat("  保存模块图:", output_file, "\n")

    # 保存模块信息
    output_file <- file.path(dirs$tables, "gene_modules.csv")
    write.csv(gene_modules, output_file, row.names = FALSE)
    cat("  保存模块表格:", output_file, "\n")
  }
} else {
  cat("  ⚠ 显著基因太少，跳过模块分析\n")
}
```

## 轨迹基因热图

```{r plot-trajectory-heatmap, fig.width=10, fig.height=14}
cat("\n绘制轨迹基因热图\n")
cat(rep("=", 80), "\n", sep="")

if (exists("sig_genes") && nrow(sig_genes) > 0) {
  # 选择top基因
  top_genes <- sig_genes %>%
    top_n(min(N_TOP_GENES, nrow(sig_genes)), wt = -q_value) %>%
    pull(gene_short_name)

  cat("  绘制", length(top_genes), "个基因\n")

  # 提取归一化表达
  expr_mat <- normalized_counts(cds)[top_genes, , drop = FALSE]

  # 按伪时间排序细胞
  cell_order <- order(cds$pseudotime, na.last = NA)
  expr_mat <- expr_mat[, cell_order, drop = FALSE]

  # 按基因Moran's I排序
  gene_order_df <- sig_genes %>%
    filter(gene_short_name %in% top_genes) %>%
    arrange(desc(morans_I))

  expr_mat <- expr_mat[gene_order_df$gene_short_name, , drop = FALSE]

  # Z-score标准化
  expr_scaled <- t(scale(t(as.matrix(expr_mat))))

  # 准备注释
  cell_annotation <- data.frame(
    cell_type = cds$cell_type[cell_order],
    pseudotime = cds$pseudotime[cell_order]
  )
  rownames(cell_annotation) <- colnames(expr_scaled)

  # 绘制热图
  output_file <- file.path(dirs$genes, "trajectory_genes_heatmap.png")

  png(output_file, width = 10, height = 14, units = "in", res = 300)

  pheatmap(
    expr_scaled,
    cluster_rows = FALSE,
    cluster_cols = FALSE,
    show_colnames = FALSE,
    show_rownames = TRUE,
    annotation_col = cell_annotation,
    color = colorRampPalette(c("blue", "white", "red"))(100),
    breaks = seq(-2, 2, length.out = 101),
    main = paste0(MODE, " - Trajectory-dependent Genes (Monocle3)"),
    fontsize_row = 7,
    annotation_colors = list(
      cell_type = setNames(brewer.pal(min(length(unique(cell_annotation$cell_type)), 8), "Set2"),
                          unique(cell_annotation$cell_type))
    )
  )

  dev.off()

  cat("  保存:", output_file, "\n")
} else {
  cat("  ⚠ 未找到显著轨迹基因，跳过热图\n")
}
```

---

# 结果导出 {.tabset}

## 保存CDS对象

```{r save-cds}
cat("\n保存Monocle3 CDS对象\n")
cat(rep("=", 80), "\n", sep="")

# 保存CDS对象
output_file <- file.path(dirs$data, "cds_object.rds")
saveRDS(cds, output_file)
cat("✓ 保存CDS对象:", output_file, "\n")
```

## 保存Seurat对象

```{r save-seurat}
cat("\n保存添加伪时间的Seurat对象\n")
cat(rep("=", 80), "\n", sep="")

# 将伪时间添加回Seurat对象
seurat_obj$monocle3_pseudotime <- cds$pseudotime

output_file <- file.path(dirs$robjects, "seurat_with_pseudotime.rds")
saveRDS(seurat_obj, output_file)
cat("✓ 保存Seurat对象:", output_file, "\n")
```

## 导出CSV表格

```{r export-tables}
cat("\n导出CSV表格\n")
cat(rep("=", 80), "\n", sep="")

# 1. 伪时间表格
pseudotime_df <- data.frame(
  cell_id = colnames(cds),
  cell_type = cds$cell_type,
  pseudotime = cds$pseudotime
)

output_file <- file.path(dirs$tables, "pseudotime_by_cell.csv")
write.csv(pseudotime_df, output_file, row.names = FALSE)
cat("✓ 导出伪时间表格:", output_file, "\n")
cat("  行数:", nrow(pseudotime_df), "\n")

# 2. 轨迹基因（如果已计算）
if (exists("trajectory_genes")) {
  output_file <- file.path(dirs$tables, "trajectory_genes_all.csv")
  write.csv(trajectory_genes, output_file, row.names = FALSE)
  cat("✓ 导出所有轨迹基因:", output_file, "\n")
  cat("  基因数:", nrow(trajectory_genes), "\n")
}

# 3. 显著基因
if (exists("sig_genes") && nrow(sig_genes) > 0) {
  output_file <- file.path(dirs$tables, "trajectory_genes_significant.csv")
  write.csv(sig_genes, output_file, row.names = FALSE)
  cat("✓ 导出显著基因:", output_file, "\n")
  cat("  基因数:", nrow(sig_genes), "\n")
}

cat("\n✓ 所有表格导出完成\n")
```

## 生成分析总结

```{r summary}
cat("\n", rep("=", 80), "\n", sep="")
cat("MONOCLE3 分析总结\n")
cat(rep("=", 80), "\n\n", sep="")

cat("分析参数:\n")
cat("  模式:", MODE, "\n")
cat("  主要UMAP:", PRIMARY_UMAP, "\n")
cat("  细胞类型列:", CELL_TYPE_COL, "\n")
cat("  起点细胞:", START_CELL_TYPE, "\n")
cat("  使用分区:", USE_PARTITION, "\n\n")

cat("数据统计:\n")
cat("  细胞数:", ncol(cds), "\n")
cat("  基因数:", nrow(cds), "\n")
cat("  细胞类型数:", length(unique(cds$cell_type)), "\n\n")

cat("轨迹结果:\n")
if ("pseudotime" %in% colnames(colData(cds))) {
  cat("  伪时间范围:", round(range(cds$pseudotime, na.rm=TRUE), 3), "\n")
  cat("  NA值数量:", sum(is.na(cds$pseudotime)), "\n")
} else {
  cat("  ⚠ 伪时间未计算\n")
}
cat("\n")

if (exists("sig_genes")) {
  cat("差异分析:\n")
  cat("  测试基因数:", nrow(trajectory_genes), "\n")
  cat("  显著基因数:", nrow(sig_genes), "\n")
  if (exists("gene_modules")) {
    cat("  基因模块数:", length(unique(gene_modules$module)), "\n")
  }
  cat("\n")
}

cat("输出文件:\n")
cat("  输出目录:", OUTPUT_DIR, "\n")
cat("  轨迹图:", length(list.files(dirs$trajectory)), "个\n")
cat("  伪时间图:", length(list.files(dirs$pseudotime)), "个\n")
cat("  基因图:", length(list.files(dirs$genes)), "个\n")
cat("  CSV表格:", length(list.files(dirs$tables)), "个\n\n")

cat(rep("=", 80), "\n", sep="")
cat("分析完成！\n")
cat(rep("=", 80), "\n", sep="")
```

---

# Session Info

```{r session-info}
sessionInfo()
```
