---
title: "Monocle3 轨迹分析 - cDC 发育动态"
author: "GSE228544 CITE-seq Analysis Pipeline"
date: "`r Sys.Date()`"
output:
  html_document:
    toc: true
    toc_float: true
    toc_depth: 4
    number_sections: true
    theme: cosmo
    code_folding: show
    df_print: paged
    self_contained: true
---

```{r setup, include=FALSE}
knitr::opts_chunk$set(
  echo = TRUE,
  warning = FALSE,
  message = FALSE,
  fig.width = 10,
  fig.height = 8,
  dpi = 300
)
```

# 脚本说明 {.tabset}

## 概述

本脚本使用 **Monocle3** 进行 cDC 发育轨迹分析，充分利用 CITE-seq 的多模态数据。

### 主要功能

1. **多模态UMAP空间支持**
   - RNA UMAP（基于基因表达）
   - ADT UMAP（基于表面蛋白）
   - WNN UMAP（加权最近邻整合）

2. **轨迹分析**
   - 细胞发育轨迹构建
   - 伪时间（pseudotime）推断
   - 分支点（branch points）识别

3. **差异分析**
   - 轨迹依赖基因（trajectory-dependent genes）
   - 分支依赖基因（branch-dependent genes）
   - 功能富集分析

4. **多模式支持**
   - cDC1 特异分析
   - cDC2 特异分析
   - 整合分析（integrated）

### 输入数据

- 来源：`4.downstream_analysis.Rmd` 输出的 `data_for_monocle3.rds`
- 包含：counts, normalized, metadata, umap, adt_umap, wnn_umap, cell_type, pca

### 输出结果

```
monocle3_analysis_{mode}/
├─ data/
│  └─ data_for_monocle3.rds           # 输入数据（用户提供）
├─ Robjects/
│  ├─ cds_object.rds                  # Monocle3 CDS对象
│  ├─ trajectory_genes.rds            # 轨迹相关基因
│  └─ pseudotime_results.rds          # 伪时间分析结果
├─ Plots/
│  ├─ Trajectory/                     # 轨迹可视化
│  │  ├─ trajectory_rna_umap.png      # RNA UMAP空间轨迹
│  │  ├─ trajectory_adt_umap.png      # ADT UMAP空间轨迹
│  │  ├─ trajectory_wnn_umap.png      # WNN UMAP空间轨迹
│  │  ├─ pseudotime_rna_umap.png      # RNA UMAP伪时间
│  │  ├─ pseudotime_adt_umap.png      # ADT UMAP伪时间
│  │  └─ pseudotime_wnn_umap.png      # WNN UMAP伪时间
│  ├─ Genes/                          # 基因表达动态
│  │  ├─ trajectory_genes_heatmap.png
│  │  └─ top_genes_pseudotime_*.png
│  └─ QC/
│     └─ trajectory_qc_metrics.png
└─ Tables/
   ├─ trajectory_genes.csv            # 轨迹依赖基因列表
   ├─ pseudotime_by_cell.csv          # 每个细胞的伪时间
   └─ branch_genes.csv                # 分支特异基因
```

## 技术特性

### UMAP空间选择逻辑

根据数据可用性自动选择和可视化：

1. **RNA UMAP** (`umap`)
   - 必须存在
   - 基于基因表达的低维空间
   - 适合：基因表达模式分析

2. **ADT UMAP** (`adt_umap`)
   - 条件检测：`"adt_umap" %in% names(monocle3_data)`
   - 基于表面蛋白的低维空间
   - 适合：蛋白表达和表型分析

3. **WNN UMAP** (`wnn_umap`)
   - 条件检测：`"wnn_umap" %in% names(monocle3_data)`
   - 整合RNA+蛋白的加权空间
   - **推荐用于轨迹构建**（最全面）

### 分析模式

通过 `analysis_mode` 变量控制（从输入数据中读取）：

- `cDC1`：cDC1 特异分析（6发育阶段）
- `cDC2`：cDC2 特异分析（5发育阶段）
- `integrated`：整合分析（全部cDC）

## 使用说明

### 准备数据

将 `data_for_monocle3.rds` 放入对应的 `data/` 文件夹：

```bash
# 示例：cDC1模式
monocle3_analysis_cDC1/data/data_for_monocle3.rds

# 示例：cDC2模式
monocle3_analysis_cDC2/data/data_for_monocle3.rds

# 示例：整合模式
monocle3_analysis_integrated/data/data_for_monocle3.rds
```

### 运行分析

1. **选择分析模式**：修改下方配置区域的 `analysis_mode`
2. **Knit HTML**：生成分析报告
3. **查看结果**：在输出目录中查看图表和数据表

### 依赖包

```r
# Monocle3 (需要从GitHub安装)
if (!requireNamespace("monocle3", quietly = TRUE)) {
  devtools::install_github("cole-trapnell-lab/monocle3")
}

# Bioconductor
BiocManager::install(c("SingleCellExperiment", "SummarizedExperiment"))

# CRAN
install.packages(c("ggplot2", "dplyr", "tidyr", "viridis", "pheatmap"))
```

---

# 配置与数据加载

## 分析配置

```{r config}
# ==================== 选择分析模式 ====================
# 注意：此变量会被输入数据中的 analysis_mode 覆盖
# 仅在数据中未指定时使用
default_analysis_mode <- "cDC1"  # 可选: "cDC1", "cDC2", "integrated"

# ==================== 路径配置 ====================
# 工作目录（.Rmd文件所在目录）
base_dir <- getwd()
cat("工作目录:", base_dir, "\n")

# 输出根目录名称（将根据实际 analysis_mode 更新）
output_dir_base <- file.path(base_dir, "monocle3_analysis")

# ==================== UMAP空间选择 ====================
# 设置轨迹构建的首选UMAP空间（按优先级）
# "wnn" > "adt" > "rna"
# 如果首选不可用，会自动降级到下一个
preferred_umap_for_trajectory <- "wnn"  # 可选: "wnn", "adt", "rna"

# ==================== 伪时间分析参数 ====================
# 差异基因分析的q值阈值
diff_genes_qval <- 0.05

# 展示的top基因数量
n_top_genes <- 20

# ==================== 可视化参数 ====================
# 颜色方案
pseudotime_colors <- viridis::viridis(100)
celltype_colors <- scales::hue_pal()(20)  # 自动生成足够的颜色

# 点大小
point_size <- 0.5
point_alpha <- 0.6
```

## 加载必需包

```{r load_packages}
suppressPackageStartupMessages({
  # 核心分析
  library(monocle3)
  library(SingleCellExperiment)
  library(SummarizedExperiment)

  # 数据处理
  library(dplyr)
  library(tidyr)
  library(Matrix)

  # 可视化
  library(ggplot2)
  library(viridis)
  library(pheatmap)
  library(patchwork)
  library(RColorBrewer)

  # 工具
  library(tibble)
})

cat("✓ 所有依赖包加载完成\n")
```

## 加载输入数据

```{r load_data}
cat(strrep("=", 80), "\n")
cat("加载 Seurat 对象用于 Monocle3 分析\n")
cat(strrep("=", 80), "\n\n")

# ==================== 第一步：确定分析模式和查找输入文件 ====================
# 新方案：使用通用 Seurat 对象（seurat_obj_annotated.rds）
# 正确的路径结构：data/{mode}/Robjects/seurat_obj_annotated.rds

# 构建可能的输入路径（按优先级）
possible_modes <- c(default_analysis_mode, "cDC1", "cDC2", "integrated")
possible_modes <- unique(possible_modes)  # 去重

input_file <- NULL
detected_mode <- NULL

cat("搜索 Seurat 对象...\n")

# 优先搜索：data/{mode}/Robjects/seurat_obj_annotated.rds（新方案，推荐）⭐
for (mode in possible_modes) {
  path <- file.path(base_dir, "data", mode, "Robjects", "seurat_obj_annotated.rds")
  cat(sprintf("  检查: data/%s/Robjects/seurat_obj_annotated.rds ... ", mode))

  if (file.exists(path)) {
    input_file <- path
    detected_mode <- mode
    cat("✓ 找到\n")
    break
  } else {
    cat("✗\n")
  }
}

# 备用搜索：旧的专用文件（向后兼容）
if (is.null(input_file)) {
  cat("\n尝试旧格式文件...\n")

  for (mode in possible_modes) {
    path <- file.path(base_dir, "data", mode, "Robjects", "data_for_monocle3.rds")
    cat(sprintf("  检查: data/%s/Robjects/data_for_monocle3.rds ... ", mode))

    if (file.exists(path)) {
      input_file <- path
      detected_mode <- mode
      cat("✓ 找到（旧格式）\n")
      break
    } else {
      cat("✗\n")
    }
  }
}

# 如果仍未找到，报错并提示正确路径
if (is.null(input_file)) {
  stop("\n❌ 未找到输入文件！\n\n",
       "请确保文件位于以下位置之一：\n",
       "  推荐位置（新方案，来自4.downstream_analysis.Rmd）：\n",
       sprintf("    - data/cDC1/Robjects/seurat_obj_annotated.rds ⭐\n"),
       sprintf("    - data/cDC2/Robjects/seurat_obj_annotated.rds\n"),
       sprintf("    - data/integrated/Robjects/seurat_obj_annotated.rds\n"),
       "\n  或旧格式（向后兼容）：\n",
       sprintf("    - data/%s/Robjects/data_for_monocle3.rds\n", default_analysis_mode))
}

cat("\n✓ 输入文件:", input_file, "\n")
cat("  检测到的模式:", detected_mode, "\n")

# ==================== 第二步：加载数据 ====================
file_extension <- tools::file_ext(input_file)
file_basename <- basename(input_file)

if (grepl("seurat_obj_annotated", file_basename)) {
  # 新方案：加载 Seurat 对象
  cat("\n加载通用 Seurat 对象...\n")
  seurat_obj <- readRDS(input_file)

  # 从 Seurat 元数据获取分析模式（如果有）
  if ("analysis_mode" %in% colnames(seurat_obj@meta.data)) {
    data_mode <- unique(seurat_obj@meta.data$analysis_mode)[1]
    cat("  Seurat对象中的模式:", data_mode, "\n")
  } else {
    data_mode <- detected_mode
    cat("  ⚠ Seurat对象中未指定模式，使用检测到的模式:", data_mode, "\n")
  }

} else {
  # 旧方案：加载专用数据对象
  cat("\n加载旧格式数据...\n")
  monocle3_data <- readRDS(input_file)

  if (!is.null(monocle3_data$analysis_mode)) {
    data_mode <- monocle3_data$analysis_mode
    cat("  数据中的模式:", data_mode, "\n")
  } else {
    data_mode <- detected_mode
    cat("  ⚠ 数据中未指定模式\n")
  }

  # 注意：旧格式将在后续代码块中转换
}

# 确定最终使用的分析模式
if (!is.null(detected_mode) && detected_mode != data_mode) {
  cat(sprintf("\n  ⚠ 警告：路径模式(%s) 与数据模式(%s) 不一致\n", detected_mode, data_mode))
  cat("  → 使用数据中的模式:", data_mode, "\n")
}
analysis_mode <- data_mode

cat("  ✓ 最终分析模式:", analysis_mode, "\n")

# ==================== 第三步：根据最终模式设置输出目录 ====================
output_dir <- file.path(base_dir, paste0("monocle3_analysis_", analysis_mode))

# 创建输出目录结构
dir.create(output_dir, showWarnings = FALSE, recursive = TRUE)
dir.create(file.path(output_dir, "Robjects"), showWarnings = FALSE, recursive = TRUE)
dir.create(file.path(output_dir, "Plots", "Trajectory"), showWarnings = FALSE, recursive = TRUE)
dir.create(file.path(output_dir, "Plots", "Genes"), showWarnings = FALSE, recursive = TRUE)
dir.create(file.path(output_dir, "Plots", "QC"), showWarnings = FALSE, recursive = TRUE)
dir.create(file.path(output_dir, "Tables"), showWarnings = FALSE, recursive = TRUE)

cat("\n输出目录:", output_dir, "\n")

# ==================== 第三步：检查数据完整性 ====================
cat("\n数据完整性检查:\n")

if (exists("seurat_obj")) {
  # ⭐ 新方案：检查 Seurat 对象
  cat("  数据格式: Seurat 对象\n\n")

  # 检查必需组件
  cat("必需组件:\n")
  cat("  ✓ Expression matrix (RNA assay)\n")
  cat("  ✓ Metadata\n")
  cat("  ✓ Cell type annotation\n")

  # 检查 UMAP 空间
  cat("\nUMAP 降维空间:\n")
  available_reductions <- names(seurat_obj@reductions)

  has_rna_umap <- "umap" %in% available_reductions
  has_adt_umap <- any(c("adt_umap", "adt.umap") %in% available_reductions)
  has_wnn_umap <- any(c("wnn_umap", "wnn.umap") %in% available_reductions)

  if (has_rna_umap) cat("  ✓ RNA UMAP (umap)\n")
  if (has_adt_umap) {
    adt_name <- if ("adt_umap" %in% available_reductions) "adt_umap" else "adt.umap"
    cat(sprintf("  ✓ ADT UMAP (%s)\n", adt_name))
  } else {
    cat("  ○ ADT UMAP (不可用)\n")
  }
  if (has_wnn_umap) {
    wnn_name <- if ("wnn_umap" %in% available_reductions) "wnn_umap" else "wnn.umap"
    cat(sprintf("  ✓ WNN UMAP (%s)\n", wnn_name))
  } else {
    cat("  ○ WNN UMAP (不可用)\n")
  }

  # 数据概览
  cat("\n数据概览:\n")
  cat("  细胞数:", ncol(seurat_obj), "\n")
  cat("  基因数:", nrow(seurat_obj), "\n")
  cat("  细胞类型数:", length(unique(seurat_obj@meta.data$cell_type)), "\n")

  # 显示细胞类型分布
  cat("\n细胞类型分布:\n")
  print(table(seurat_obj@meta.data$cell_type))

} else if (exists("monocle3_data")) {
  # 🔄 旧方案：检查 data_for_monocle3 格式
  cat("  数据格式: data_for_monocle3\n\n")

  # 检查必需组件
  cat("必需组件:\n")
  required_components <- c("counts", "normalized", "metadata", "umap", "cell_type")
  for (comp in required_components) {
    if (comp %in% names(monocle3_data)) {
      cat(sprintf("  ✓ %s\n", comp))
    } else {
      stop(sprintf("❌ 缺少必需组件: %s", comp))
    }
  }

  # 检查可选的UMAP空间
  optional_umaps <- c("adt_umap", "wnn_umap", "pca")
  cat("\n可选组件:\n")
  for (comp in optional_umaps) {
    if (comp %in% names(monocle3_data)) {
      cat(sprintf("  ✓ %s (可用)\n", comp))
    } else {
      cat(sprintf("  ○ %s (不可用)\n", comp))
    }
  }

  # 数据概览
  cat("\n数据概览:\n")
  cat("  细胞数:", ncol(monocle3_data$counts), "\n")
  cat("  基因数:", nrow(monocle3_data$counts), "\n")
  cat("  细胞类型数:", length(unique(monocle3_data$cell_type)), "\n")

  # 显示细胞类型分布
  cat("\n细胞类型分布:\n")
  print(table(monocle3_data$cell_type))

} else {
  stop("❌ 错误：未找到有效的数据对象 (seurat_obj 或 monocle3_data)")
}

cat("\n", strrep("=", 80), "\n")
cat("✓ 数据加载完成\n")
cat(strrep("=", 80), "\n\n")
```

---

# 构建 Monocle3 CDS 对象

## 创建 CellDataSet

```{r create_cds}
cat(strrep("=", 80), "\n")
cat("构建 Monocle3 CellDataSet 对象\n")
cat(strrep("=", 80), "\n\n")

# ==================== 判断数据来源并转换 ====================

if (exists("seurat_obj")) {
  # ==================== 新方案：从 Seurat 对象转换 ====================
  cat("使用 SeuratWrappers 转换 Seurat 对象...\n\n")

  # 加载 SeuratWrappers
  if (!requireNamespace("SeuratWrappers", quietly = TRUE)) {
    stop("需要安装 SeuratWrappers 包：\n",
         "  remotes::install_github('satijalab/seurat-wrappers')")
  }
  library(SeuratWrappers)

  # 转换为 Monocle3 CDS 对象
  cds <- as.cell_data_set(seurat_obj)

  cat("✓ Seurat 对象已转换为 CellDataSet\n")
  cat("  Cells:", ncol(cds), "\n")
  cat("  Genes:", nrow(cds), "\n\n")

  # 检查可用的降维空间
  cat("Seurat对象中可用的降维:\n")
  available_reductions <- names(seurat_obj@reductions)
  for (red in available_reductions) {
    cat(sprintf("  - %s\n", red))
  }

} else if (exists("monocle3_data")) {
  # ==================== 旧方案：从专用数据构建 ====================
  cat("使用旧格式数据构建 CDS 对象...\n\n")

  # 准备表达数据
  expression_matrix <- monocle3_data$normalized
  if (!inherits(expression_matrix, "dgCMatrix")) {
    expression_matrix <- as(as.matrix(expression_matrix), "dgCMatrix")
  }

  # 准备基因注释
  gene_metadata <- data.frame(
    gene_short_name = rownames(expression_matrix),
    row.names = rownames(expression_matrix)
  )

  # 准备细胞注释
  cell_metadata <- monocle3_data$metadata
  if (!"cell_type" %in% colnames(cell_metadata)) {
    cell_metadata$cell_type <- monocle3_data$cell_type
  }

  # 创建 CDS 对象
  cds <- new_cell_data_set(
    expression_data = expression_matrix,
    cell_metadata = cell_metadata,
    gene_metadata = gene_metadata
  )

  cat("✓ CellDataSet 对象创建完成\n")
  cat("  Cells:", ncol(cds), "\n")
  cat("  Genes:", nrow(cds), "\n\n")

  # 添加降维结果
  if ("pca" %in% names(monocle3_data)) {
    reducedDims(cds)[["PCA"]] <- monocle3_data$pca
  }
  if ("umap" %in% names(monocle3_data)) {
    reducedDims(cds)[["UMAP"]] <- monocle3_data$umap
  }
  if ("adt_umap" %in% names(monocle3_data)) {
    reducedDims(cds)[["ADT_UMAP"]] <- monocle3_data$adt_umap
  }
  if ("wnn_umap" %in% names(monocle3_data)) {
    reducedDims(cds)[["WNN_UMAP"]] <- monocle3_data$wnn_umap
  }

} else {
  stop("❌ 错误：未找到有效的输入数据（seurat_obj 或 monocle3_data）")
}

# ==================== 检查和整理 UMAP 空间 ====================
cat("\n整理 UMAP 降维空间...\n")

# Monocle3 只识别标准名称：UMAP, tSNE, PCA, LSI, Aligned
# 我们需要根据用户选择的 UMAP 类型，将其重命名/复制为 "UMAP"

# 检测可用的 UMAP 类型
has_wnn_umap <- "wnn.umap" %in% names(reducedDims(cds)) || "wnn_umap" %in% names(reducedDims(cds))
has_adt_umap <- "adt.umap" %in% names(reducedDims(cds)) || "adt_umap" %in% names(reducedDims(cds))
has_rna_umap <- "umap" %in% names(reducedDims(cds)) || "UMAP" %in% names(reducedDims(cds))

cat("检测到的 UMAP 空间:\n")
if (has_rna_umap) cat("  ✓ RNA UMAP\n")
if (has_adt_umap) cat("  ✓ ADT UMAP\n")
if (has_wnn_umap) cat("  ✓ WNN UMAP\n")

# 根据用户配置选择 UMAP 空间
if (preferred_umap_for_trajectory == "wnn" && has_wnn_umap) {
  selected_umap_source <- if("wnn.umap" %in% names(reducedDims(cds))) "wnn.umap" else "wnn_umap"
  selected_umap_label <- "WNN"
} else if (preferred_umap_for_trajectory == "adt" && has_adt_umap) {
  selected_umap_source <- if("adt.umap" %in% names(reducedDims(cds))) "adt.umap" else "adt_umap"
  selected_umap_label <- "ADT"
} else {
  # 默认使用 RNA UMAP
  selected_umap_source <- if("UMAP" %in% names(reducedDims(cds))) "UMAP" else "umap"
  selected_umap_label <- "RNA"
}

cat(sprintf("\n选择用于轨迹构建: %s UMAP\n", selected_umap_label))

# 关键：将选择的 UMAP 复制为 "UMAP"（Monocle3 的标准名称）
if (selected_umap_source != "UMAP") {
  reducedDims(cds)[["UMAP"]] <- reducedDims(cds)[[selected_umap_source]]
  cat(sprintf("  → 已将 %s 复制为标准 'UMAP' 名称\n", selected_umap_source))
}

# 同时保留原始的 UMAP（用于后续对比可视化）
if (has_rna_umap && !("RNA_UMAP" %in% names(reducedDims(cds)))) {
  original_rna <- if("umap" %in% names(reducedDims(cds))) "umap" else "UMAP"
  if (original_rna == "UMAP" && selected_umap_label == "RNA") {
    # RNA UMAP已经是标准名称，不需要额外复制
  } else {
    reducedDims(cds)[["RNA_UMAP"]] <- reducedDims(cds)[[original_rna]]
  }
}

if (has_adt_umap && !("ADT_UMAP" %in% names(reducedDims(cds)))) {
  original_adt <- if("adt.umap" %in% names(reducedDims(cds))) "adt.umap" else "adt_umap"
  reducedDims(cds)[["ADT_UMAP"]] <- reducedDims(cds)[[original_adt]]
}

if (has_wnn_umap && !("WNN_UMAP" %in% names(reducedDims(cds)))) {
  original_wnn <- if("wnn.umap" %in% names(reducedDims(cds))) "wnn.umap" else "wnn_umap"
  reducedDims(cds)[["WNN_UMAP"]] <- reducedDims(cds)[[original_wnn]]
}

cat("\nCDS 对象中的降维空间:\n")
for (red_name in names(reducedDims(cds))) {
  cat(sprintf("  - %s\n", red_name))
}

# ==================== 保存 CDS 对象 ====================
saveRDS(cds, file.path(output_dir, "Robjects", "cds_object.rds"))
cat("\n✓ CDS对象已保存:", file.path(output_dir, "Robjects", "cds_object.rds"), "\n")

cat("\n", strrep("=", 80), "\n")
cat("✓ Monocle3 CDS 对象构建完成\n")
cat(strrep("=", 80), "\n\n")
```

## 预处理（可选）

```{r preprocess_cds}
cat(strrep("=", 80), "\n")
cat("Monocle3 数据预处理\n")
cat(strrep("=", 80), "\n\n")

# 由于我们已经有了上游的降维结果（PCA, UMAP），
# 通常不需要重新运行 preprocess_cds()
# 但如果需要 Monocle3 的默认预处理，可以取消注释以下代码：

# cds <- preprocess_cds(cds,
#                       num_dim = 50,
#                       method = "PCA",
#                       norm_method = "log",
#                       scaling = TRUE)

cat("跳过预处理（使用上游提供的降维结果）\n")

cat("\n", strrep("=", 80), "\n")
cat("✓ 预处理完成\n")
cat(strrep("=", 80), "\n\n")
```

---

# 轨迹分析

## 聚类细胞

```{r cluster_cells}
cat(strrep("=", 80), "\n")
cat("聚类细胞（基于选择的 UMAP空间：", selected_umap_label, " UMAP）\n")
cat(strrep("=", 80), "\n\n")

# Monocle3 的 cluster_cells 只接受标准降维名称：UMAP, tSNE, PCA, LSI, Aligned
# 我们已经在 create_cds 中将选择的 UMAP 复制为标准名称 "UMAP"
cds <- cluster_cells(
  cds,
  reduction_method = "UMAP",      # 使用标准名称 ⭐
  k = 20,                         # kNN参数
  cluster_method = "louvain",     # 或 "leiden"
  random_seed = 42
)

cat("✓ 细胞聚类完成\n")

# 查看聚类结果
cat("\n聚类结果:\n")
cluster_table <- table(clusters(cds))
print(cluster_table)

cat("\n分区（partition）结果:\n")
partition_table <- table(partitions(cds))
print(partition_table)

cat("\n", strrep("=", 80), "\n")
cat("✓ 聚类完成\n")
cat(strrep("=", 80), "\n\n")
```

## 学习轨迹图

```{r learn_graph}
cat(strrep("=", 80), "\n")
cat("学习细胞发育轨迹\n")
cat(strrep("=", 80), "\n\n")

# 基于选择的UMAP空间学习轨迹
cds <- learn_graph(
  cds,
  use_partition = TRUE,           # 考虑分区信息
  close_loop = FALSE,             # 不强制闭环
  learn_graph_control = list(
    minimal_branch_len = 10,      # 最小分支长度
    geodesic_distance_ratio = 1/3  # 地理距离比例
  )
)

cat("✓ 轨迹图学习完成\n")

# 检查principal graph（使用标准 "UMAP" 名称）
if ("UMAP" %in% names(cds@principal_graph_aux)) {
  if (!is.null(cds@principal_graph_aux[["UMAP"]]$dp_mst)) {
    n_nodes <- nrow(cds@principal_graph_aux[["UMAP"]]$dp_mst)
    cat("  主图节点数:", n_nodes, "\n")
  }
}

cat("\n", strrep("=", 80), "\n")
cat("✓ 轨迹学习完成\n")
cat(strrep("=", 80), "\n\n")
```

## 计算伪时间

```{r order_cells}
cat(strrep("=", 80), "\n")
cat("计算细胞伪时间\n")
cat(strrep("=", 80), "\n\n")

# ==================== 方法1: 自动选择根节点 ====================
# 根据细胞类型推断发育起点

# 定义不同模式的早期细胞类型
early_celltype_markers <- list(
  cDC1 = c("pre-cDC1", "early_cDC1", "CDP", "pre-DC"),
  cDC2 = c("pre-cDC2", "early_cDC2", "CDP", "pre-DC"),
  integrated = c("CDP", "pre-DC", "pre-cDC1", "pre-cDC2")
)

# 获取当前模式的早期标记
if (analysis_mode %in% names(early_celltype_markers)) {
  early_markers <- early_celltype_markers[[analysis_mode]]
} else {
  early_markers <- early_celltype_markers[["integrated"]]
}

cat("寻找早期细胞（根节点）...\n")
cat("  模式:", analysis_mode, "\n")
cat("  早期标记:", paste(early_markers, collapse = ", "), "\n")

# 找到早期细胞
early_cells <- which(colData(cds)$cell_type %in% early_markers)

if (length(early_cells) > 0) {
  cat("  找到", length(early_cells), "个早期细胞\n")

  # 使用这些细胞作为起点
  cds <- order_cells(cds, root_cells = colnames(cds)[early_cells])

  cat("\n✓ 伪时间计算完成（自动根节点）\n")
} else {
  cat("  ⚠ 未找到匹配的早期细胞，使用交互式选择\n")

  # ==================== 方法2: 交互式选择（需要在RStudio中运行）====================
  # 注意：在Knit时无法交互，建议在Console中运行
  # cds <- order_cells(cds)  # 会弹出图形界面让用户点击根节点

  # 对于自动化分析，使用默认（不推荐）
  cds <- order_cells(cds)
  cat("\n✓ 伪时间计算完成（默认根节点）\n")
}

# 查看伪时间分布
pseudotime_vals <- pseudotime(cds)
cat("\n伪时间统计:\n")
cat("  范围:", round(min(pseudotime_vals, na.rm = TRUE), 2), "-",
    round(max(pseudotime_vals, na.rm = TRUE), 2), "\n")
cat("  中位数:", round(median(pseudotime_vals, na.rm = TRUE), 2), "\n")
cat("  NA值数量:", sum(is.na(pseudotime_vals)), "\n")

# 保存伪时间结果
pseudotime_df <- data.frame(
  cell_id = colnames(cds),
  pseudotime = pseudotime_vals,
  cell_type = colData(cds)$cell_type,
  cluster = clusters(cds),
  partition = partitions(cds)
)

write.csv(pseudotime_df,
          file.path(output_dir, "Tables", "pseudotime_by_cell.csv"),
          row.names = FALSE)

cat("\n✓ 伪时间结果已保存:",
    file.path(output_dir, "Tables", "pseudotime_by_cell.csv"), "\n")

cat("\n", strrep("=", 80), "\n")
cat("✓ 伪时间计算完成\n")
cat(strrep("=", 80), "\n\n")
```

---

# 轨迹可视化（三种UMAP空间）

## 准备可视化函数

```{r viz_functions}
# ==================== 自定义绘图函数 ====================

#' 在指定UMAP空间绘制轨迹
#'
#' @param cds Monocle3 CDS对象
#' @param reduction_name UMAP空间名称（"UMAP", "ADT_UMAP", "WNN_UMAP"）
#' @param color_by 颜色映射变量
#' @param title 图表标题
plot_trajectory_on_umap <- function(cds, reduction_name, color_by = "pseudotime",
                                    title = NULL) {

  # 检查UMAP是否存在
  if (!reduction_name %in% names(reducedDims(cds))) {
    warning(paste(reduction_name, "不可用，跳过"))
    return(NULL)
  }

  # 获取UMAP坐标
  umap_coords <- reducedDims(cds)[[reduction_name]]

  # 创建绘图数据框
  plot_df <- data.frame(
    UMAP_1 = umap_coords[, 1],
    UMAP_2 = umap_coords[, 2],
    cell_type = colData(cds)$cell_type,
    pseudotime = pseudotime(cds),
    cluster = as.factor(clusters(cds))
  )

  # 根据color_by选择颜色
  if (color_by == "pseudotime") {
    p <- ggplot(plot_df, aes(x = UMAP_1, y = UMAP_2, color = pseudotime)) +
      geom_point(size = point_size, alpha = point_alpha) +
      scale_color_viridis(option = "viridis", na.value = "grey80") +
      labs(color = "Pseudotime")
  } else if (color_by == "cell_type") {
    p <- ggplot(plot_df, aes(x = UMAP_1, y = UMAP_2, color = cell_type)) +
      geom_point(size = point_size, alpha = point_alpha) +
      scale_color_manual(values = celltype_colors) +
      labs(color = "Cell Type")
  } else if (color_by == "cluster") {
    p <- ggplot(plot_df, aes(x = UMAP_1, y = UMAP_2, color = cluster)) +
      geom_point(size = point_size, alpha = point_alpha) +
      scale_color_manual(values = celltype_colors) +
      labs(color = "Cluster")
  }

  # 添加标题和主题
  p <- p +
    labs(
      title = if (is.null(title)) paste("Trajectory -", reduction_name) else title,
      x = "UMAP 1",
      y = "UMAP 2"
    ) +
    theme_classic() +
    theme(
      plot.title = element_text(hjust = 0.5, face = "bold", size = 14),
      legend.position = "right",
      aspect.ratio = 1
    )

  return(p)
}


#' 在UMAP上绘制轨迹路径（主图）
#'
#' @param cds Monocle3 CDS对象
#' @param reduction_name UMAP空间名称
#' @param color_by 颜色映射
plot_trajectory_with_graph <- function(cds, reduction_name, color_by = "pseudotime") {

  if (!reduction_name %in% names(reducedDims(cds))) {
    return(NULL)
  }

  # 使用Monocle3的内置函数
  p <- plot_cells(
    cds,
    reduction_method = reduction_name,
    color_cells_by = color_by,
    label_cell_groups = FALSE,
    label_leaves = FALSE,
    label_branch_points = FALSE,
    graph_label_size = 3,
    cell_size = point_size,
    alpha = point_alpha
  ) +
    theme_classic() +
    theme(
      plot.title = element_text(hjust = 0.5, face = "bold", size = 14),
      legend.position = "right",
      aspect.ratio = 1
    )

  return(p)
}

cat("✓ 可视化函数定义完成\n")
```

## 主要轨迹可视化（基于选择的UMAP）

```{r viz_main_trajectory, fig.width=14, fig.height=6}
cat(sprintf("绘制 %s UMAP 轨迹图...\n", selected_umap_label))

# 轨迹图（伪时间）
p1 <- plot_trajectory_with_graph(
  cds,
  reduction_method = "UMAP",  # 使用标准名称 ⭐
  color_cells_by = "pseudotime"
) +
  ggtitle(sprintf("%s UMAP - Pseudotime", selected_umap_label)) +
  scale_color_viridis(option = "viridis")

# 细胞类型图
p2 <- plot_trajectory_with_graph(
  cds,
  reduction_method = "UMAP",  # 使用标准名称 ⭐
  color_cells_by = "cell_type"
) +
  ggtitle(sprintf("%s UMAP - Cell Type", selected_umap_label))

# 组合图
combined <- p1 + p2
print(combined)

# 保存（使用描述性文件名）
main_filename <- sprintf("trajectory_%s_umap.png", tolower(selected_umap_label))
ggsave(
  file.path(output_dir, "Plots", "Trajectory", main_filename),
  combined,
  width = 14, height = 6, dpi = 300
)

pseudotime_filename <- sprintf("pseudotime_%s_umap.png", tolower(selected_umap_label))
ggsave(
  file.path(output_dir, "Plots", "Trajectory", pseudotime_filename),
  p1,
  width = 8, height = 6, dpi = 300
)

cat(sprintf("  ✓ %s UMAP 轨迹图已保存\n", selected_umap_label))
```

<!--
注意：原先的 ADT UMAP、WNN UMAP 和三空间对比可视化部分已被移除（方案A：简化）
原因：Monocle3 的 plot_cells() 函数只接受标准的 reduction_method 名称（"UMAP", "tSNE", "PCA" 等）
无法直接使用自定义名称如 "WNN_UMAP", "ADT_UMAP"
当前实现：只保留基于用户选择的主要 UMAP 空间的轨迹图
如需对比多个 UMAP 空间，建议使用整合脚本（5.trajectory_analysis_integrated.Rmd）
-->

---

# 轨迹依赖基因分析

## 识别轨迹差异基因

```{r find_trajectory_genes}
cat(strrep("=", 80), "\n")
cat("识别轨迹依赖基因\n")
cat(strrep("=", 80), "\n\n")

# 使用graph_test寻找沿轨迹变化的基因
# 这是Monocle3推荐的方法

cat("运行 graph_test 分析...\n")
cat("  （这可能需要几分钟时间）\n\n")

trajectory_genes <- graph_test(
  cds,
  neighbor_graph = "principal_graph",
  cores = 4  # 使用多核加速
)

# 过滤显著基因
sig_genes <- trajectory_genes %>%
  filter(q_value < diff_genes_qval) %>%
  arrange(q_value)

cat("显著基因统计:\n")
cat("  总基因数:", nrow(trajectory_genes), "\n")
cat("  显著基因数 (q <", diff_genes_qval, "):", nrow(sig_genes), "\n")
cat("  Top基因:", min(n_top_genes, nrow(sig_genes)), "\n")

# 保存完整结果
trajectory_genes_full <- trajectory_genes %>%
  rownames_to_column("gene") %>%
  arrange(q_value)

write.csv(
  trajectory_genes_full,
  file.path(output_dir, "Tables", "trajectory_genes.csv"),
  row.names = FALSE
)

cat("\n✓ 轨迹基因分析结果已保存:",
    file.path(output_dir, "Tables", "trajectory_genes.csv"), "\n")

# 保存到Robjects
saveRDS(
  sig_genes,
  file.path(output_dir, "Robjects", "trajectory_genes.rds")
)

cat("\n", strrep("=", 80), "\n")
cat("✓ 轨迹差异基因分析完成\n")
cat(strrep("=", 80), "\n\n")
```

## Top基因热图

```{r heatmap_trajectory_genes, fig.width=10, fig.height=10}
if (nrow(sig_genes) > 0) {

  cat("绘制轨迹基因热图...\n")

  # 选择top基因
  top_genes <- head(sig_genes, n_top_genes)

  cat("  选择", nrow(top_genes), "个基因\n")

  # 提取表达矩阵
  top_gene_names <- rownames(top_genes)
  expr_matrix <- exprs(cds)[top_gene_names, , drop = FALSE]

  # 按伪时间排序细胞
  pseudotime_order <- order(pseudotime(cds), na.last = NA)

  if (length(pseudotime_order) > 0) {
    expr_matrix_ordered <- expr_matrix[, pseudotime_order, drop = FALSE]

    # 标准化（Z-score）
    expr_matrix_scaled <- t(scale(t(expr_matrix_ordered)))

    # 创建注释
    pseudotime_annot <- data.frame(
      Pseudotime = pseudotime(cds)[pseudotime_order],
      Cell_Type = colData(cds)$cell_type[pseudotime_order]
    )
    rownames(pseudotime_annot) <- colnames(expr_matrix_ordered)

    # 绘制热图
    pheatmap(
      expr_matrix_scaled,
      cluster_rows = TRUE,
      cluster_cols = FALSE,
      show_colnames = FALSE,
      show_rownames = TRUE,
      annotation_col = pseudotime_annot,
      color = colorRampPalette(c("blue", "white", "red"))(100),
      breaks = seq(-2, 2, length.out = 100),
      fontsize_row = 8,
      main = paste("Top", nrow(top_genes), "Trajectory Genes"),
      filename = file.path(output_dir, "Plots", "Genes", "trajectory_genes_heatmap.png"),
      width = 10,
      height = 10
    )

    cat("  ✓ 热图已保存\n")
  }

} else {
  cat("⚠ 没有显著的轨迹基因\n")
}
```

## Top基因沿伪时间表达趋势

```{r plot_gene_trends, fig.width=12, fig.height=8}
if (nrow(sig_genes) > 0) {

  cat("绘制基因表达趋势图...\n")

  # 选择前6个基因
  n_genes_to_plot <- min(6, nrow(sig_genes))
  genes_to_plot <- rownames(sig_genes)[1:n_genes_to_plot]

  cat("  绘制", n_genes_to_plot, "个基因:", paste(genes_to_plot, collapse = ", "), "\n")

  # 使用Monocle3的plot_genes_in_pseudotime
  p <- plot_genes_in_pseudotime(
    cds[genes_to_plot, ],
    color_cells_by = "cell_type",
    min_expr = 0.1,
    ncol = 3
  )

  print(p)

  ggsave(
    file.path(output_dir, "Plots", "Genes", "top_genes_pseudotime_trends.png"),
    p,
    width = 12, height = 8, dpi = 300
  )

  cat("  ✓ 趋势图已保存\n")
}
```

---

# 分析总结

```{r summary}
cat("\n", strrep("=", 80), "\n")
cat("📊 Monocle3 轨迹分析完成总结\n")
cat(strrep("=", 80), "\n\n")

cat("【分析配置】\n")
cat("  模式:", analysis_mode, "\n")
cat("  轨迹构建UMAP:", selected_umap_label, "\n")
cat("  细胞数:", ncol(cds), "\n")
cat("  基因数:", nrow(cds), "\n\n")

cat("【可用UMAP空间】\n")
for (umap_name in names(reducedDims(cds))) {
  cat("  ✓", umap_name, "\n")
}
cat("\n")

cat("【轨迹分析结果】\n")
cat("  聚类数:", length(unique(clusters(cds))), "\n")
cat("  分区数:", length(unique(partitions(cds))), "\n")
cat("  伪时间范围:", round(min(pseudotime(cds), na.rm = TRUE), 2), "-",
    round(max(pseudotime(cds), na.rm = TRUE), 2), "\n")
cat("  显著轨迹基因数 (q <", diff_genes_qval, "):", nrow(sig_genes), "\n\n")

cat("【输出目录】\n")
cat("  ", output_dir, "/\n")
cat("  ├─ Robjects/\n")
cat("  │  ├─ cds_object.rds\n")
cat("  │  ├─ trajectory_genes.rds\n")
cat("  ├─ Plots/Trajectory/\n")
n_trajectory_plots <- length(list.files(file.path(output_dir, "Plots", "Trajectory")))
cat("  │  └─", n_trajectory_plots, "个轨迹图\n")
cat("  ├─ Plots/Genes/\n")
n_gene_plots <- length(list.files(file.path(output_dir, "Plots", "Genes")))
cat("  │  └─", n_gene_plots, "个基因图\n")
cat("  └─ Tables/\n")
cat("     ├─ trajectory_genes.csv\n")
cat("     └─ pseudotime_by_cell.csv\n\n")

cat("【下一步分析建议】\n")
cat("  1. RNA Velocity 分析 (6.rna_velocity_analysis.Rmd)\n")
cat("  2. CellOracle 基因调控网络 (7.celloracle_grn_analysis.py)\n")
cat("  3. scTenifoldKnk 扰动分析 (8.sctenifoldknk_perturbation.Rmd)\n\n")

cat(strrep("=", 80), "\n")
cat("✅ 分析完成！\n")
cat(strrep("=", 80), "\n\n")
```

---

# Session Info

```{r session_info}
sessionInfo()
```
