---
title: "轨迹分析整合：Monocle3 + Slingshot 交叉验证"
author: "GSE228544 CITE-seq Analysis Pipeline"
date: "`r Sys.Date()`"
output:
  html_document:
    toc: true
    toc_float: true
    toc_depth: 4
    number_sections: true
    theme: cosmo
    code_folding: show
    df_print: paged
    self_contained: true
---

```{r setup, include=FALSE}
knitr::opts_chunk$set(
  echo = TRUE,
  warning = FALSE,
  message = FALSE,
  fig.width = 10,
  fig.height = 8,
  dpi = 300
)
```

# 脚本说明 {.tabset}

## 概述

本脚本整合 **Monocle3** 和 **Slingshot** 两种轨迹推断算法，通过交叉验证提高结果可靠性。

### 为什么使用两种方法？

| 方法 | 优势 | 适用场景 |
|------|------|----------|
| **Monocle3** | • 复杂拓扑结构<br>• 自动化程度高<br>• 图学习算法 | 复杂分支、环状结构 |
| **Slingshot** | • 速度快<br>• 与Seurat无缝集成<br>• 主曲线算法 | 树状轨迹、简单分叉 |

**交叉验证价值**：
- ✅ 算法独立性 → 结果一致性高 = 轨迹robust
- ✅ 互补优势 → 发现数据特征
- ✅ 发表优势 → 两种方法验证更有说服力

### 主要功能

1. **Monocle3 轨迹分析**
   - 图学习轨迹构建
   - 自动伪时间推断
   - 轨迹依赖基因识别

2. **Slingshot 轨迹分析**
   - 主曲线轨迹拟合
   - 快速伪时间计算
   - 多谱系支持

3. **交叉验证**
   - 伪时间相关性分析
   - 轨迹一致性可视化
   - 差异基因重叠分析

4. **三种UMAP空间支持**
   - RNA UMAP（基因表达）
   - ADT UMAP（表面蛋白）
   - WNN UMAP（整合，推荐）

### 输入数据

- 来源：`4.downstream_analysis.Rmd` 输出的 `data_for_monocle3.rds`
- 包含：counts, normalized, metadata, umap, adt_umap, wnn_umap, cell_type, pca

### 输出结果

```
trajectory_analysis_{mode}/
├─ data/
│  └─ data_for_monocle3.rds
├─ Robjects/
│  ├─ monocle3_cds.rds              # Monocle3对象
│  ├─ slingshot_sds.rds             # Slingshot对象
│  ├─ comparison_results.rds        # 对比结果
│  └─ trajectory_genes_*.rds        # 差异基因
├─ Plots/
│  ├─ Monocle3/                     # Monocle3轨迹图
│  ├─ Slingshot/                    # Slingshot轨迹图
│  └─ Comparison/                   # 对比图
│     ├─ pseudotime_correlation.png
│     ├─ trajectory_overlay.png
│     └─ gene_overlap_venn.png
└─ Tables/
   ├─ monocle3_pseudotime.csv
   ├─ slingshot_pseudotime.csv
   ├─ pseudotime_comparison.csv
   ├─ monocle3_genes.csv
   ├─ slingshot_genes.csv
   └─ overlapping_genes.csv
```

## 技术对比

### Monocle3 vs Slingshot

| 特性 | Monocle3 | Slingshot |
|------|----------|-----------|
| 算法 | 图学习（Graph-based） | 主曲线 + MST |
| 输入 | 完整表达矩阵 | 降维结果 + 聚类 |
| 速度 | 较慢 | 快 ⚡ |
| 分支检测 | 自动 | 需要指定 |
| 伪时间 | 图距离 | 曲线弧长 |
| 复杂度 | 处理复杂拓扑 | 简单高效 |

### 分析流程

```
输入数据 (data_for_monocle3.rds)
    ↓
┌───────────────────┬───────────────────┐
│   Monocle3        │   Slingshot       │
│   ↓               │   ↓               │
│ 构建CDS           │ 使用现有降维       │
│ 学习轨迹图        │ 拟合主曲线         │
│ 计算伪时间        │ 计算伪时间         │
│ 识别差异基因      │ 识别差异基因       │
└───────────────────┴───────────────────┘
    ↓
交叉验证（伪时间相关性、基因重叠）
    ↓
综合报告
```

## 使用说明

### 步骤 1：准备数据

```bash
mkdir -p trajectory_analysis_cDC1/data
cp results/cDC1/Robjects/data_for_monocle3.rds trajectory_analysis_cDC1/data/
```

### 步骤 2：运行分析

在RStudio中：
1. 打开 `5.trajectory_analysis_integrated.Rmd`
2. 点击 **Knit to HTML**
3. 等待分析完成（约10-15分钟）

### 步骤 3：查看结果

- **HTML报告**：包含所有分析和对比
- **Plots/Comparison/**：关键对比图
- **Tables/pseudotime_comparison.csv**：两种方法的伪时间对比

---

# 环境配置

## 加载必需包

```{r load_packages}
suppressPackageStartupMessages({
  # Monocle3
  library(monocle3)
  library(SingleCellExperiment)

  # Slingshot
  library(slingshot)
  library(TrajectoryUtils)

  # 数据处理
  library(dplyr)
  library(tidyr)
  library(Matrix)
  library(tibble)

  # 可视化
  library(ggplot2)
  library(viridis)
  library(pheatmap)
  library(patchwork)
  library(RColorBrewer)
  library(ggrepel)

  # 工具
  library(stats)
})

cat("✓ 所有依赖包加载完成\n")
```

## 分析配置

```{r config}
# ==================== 分析模式 ====================
default_analysis_mode <- "cDC1"  # 默认模式（会被数据覆盖）

# ==================== 路径配置 ====================
base_dir <- getwd()
output_dir_base <- file.path(base_dir, "trajectory_analysis")

# ==================== UMAP空间选择 ====================
# 轨迹构建的首选UMAP空间（按优先级）
preferred_umap <- "wnn"  # 可选: "wnn", "adt", "rna"

# ==================== Monocle3 参数 ====================
monocle3_params <- list(
  cluster_k = 20,                  # kNN参数
  min_branch_len = 10,             # 最小分支长度
  geodesic_distance_ratio = 1/3,   # 地理距离比例
  diff_genes_qval = 0.05           # 差异基因q值阈值
)

# ==================== Slingshot 参数 ====================
slingshot_params <- list(
  start_cluster = NULL,            # 起始聚类（NULL=自动）
  end_clusters = NULL,             # 终止聚类（NULL=自动）
  shrink = TRUE,                   # 是否收缩到数据
  extend = "n",                    # 延伸方式
  reweight = TRUE,                 # 是否重新加权
  approx_points = 150              # 曲线采样点数
)

# ==================== 可视化参数 ====================
point_size <- 0.5
point_alpha <- 0.6
pseudotime_colors <- viridis::viridis(100)
```

## 加载输入数据

```{r load_data}
cat(strrep("=", 80), "\n")
cat("加载轨迹分析输入数据\n")
cat(strrep("=", 80), "\n\n")

# 搜索输入文件
input_paths <- c(
  file.path(base_dir, paste0("trajectory_analysis_", default_analysis_mode),
            "data", "data_for_monocle3.rds"),
  file.path(base_dir, "trajectory_analysis", "data", "data_for_monocle3.rds"),
  file.path(base_dir, "data", "data_for_monocle3.rds")
)

input_file <- NULL
for (path in input_paths) {
  if (file.exists(path)) {
    input_file <- path
    break
  }
}

if (is.null(input_file)) {
  stop("❌ 未找到 data_for_monocle3.rds！")
}

cat("输入文件:", input_file, "\n")

# 加载数据
data_obj <- readRDS(input_file)

# 获取分析模式
if (!is.null(data_obj$analysis_mode)) {
  analysis_mode <- data_obj$analysis_mode
} else {
  analysis_mode <- default_analysis_mode
}

cat("✓ 分析模式:", analysis_mode, "\n")

# 设置输出目录
output_dir <- file.path(base_dir, paste0("trajectory_analysis_", analysis_mode))

# 创建输出目录
dir.create(output_dir, showWarnings = FALSE, recursive = TRUE)
dir.create(file.path(output_dir, "Robjects"), showWarnings = FALSE, recursive = TRUE)
dir.create(file.path(output_dir, "Plots", "Monocle3"), showWarnings = FALSE, recursive = TRUE)
dir.create(file.path(output_dir, "Plots", "Slingshot"), showWarnings = FALSE, recursive = TRUE)
dir.create(file.path(output_dir, "Plots", "Comparison"), showWarnings = FALSE, recursive = TRUE)
dir.create(file.path(output_dir, "Tables"), showWarnings = FALSE, recursive = TRUE)

cat("\n输出目录:", output_dir, "\n")

# 数据检查
cat("\n数据组件:\n")
required_components <- c("counts", "normalized", "metadata", "umap", "cell_type")
for (comp in required_components) {
  status <- if (comp %in% names(data_obj)) "✓" else "✗"
  cat(sprintf("  %s %s\n", status, comp))
}

# 检查UMAP空间
cat("\nUMAP空间:\n")
for (umap_type in c("umap", "adt_umap", "wnn_umap")) {
  if (umap_type %in% names(data_obj)) {
    cat(sprintf("  ✓ %s\n", umap_type))
  } else {
    cat(sprintf("  ○ %s (不可用)\n", umap_type))
  }
}

cat("\n数据概览:\n")
cat("  细胞数:", ncol(data_obj$counts), "\n")
cat("  基因数:", nrow(data_obj$counts), "\n")
cat("  细胞类型数:", length(unique(data_obj$cell_type)), "\n\n")

cat(strrep("=", 80), "\n")
cat("✓ 数据加载完成\n")
cat(strrep("=", 80), "\n\n")
```

---

# PART 1: Monocle3 轨迹分析 {.tabset}

## 1.1 构建CDS对象

```{r monocle3_cds}
cat(strrep("=", 80), "\n")
cat("【Monocle3】构建 CellDataSet 对象\n")
cat(strrep("=", 80), "\n\n")

# 准备表达矩阵
expr_matrix <- data_obj$normalized
if (!inherits(expr_matrix, "dgCMatrix")) {
  expr_matrix <- as(as.matrix(expr_matrix), "dgCMatrix")
}

# 准备基因注释
gene_metadata <- data.frame(
  gene_short_name = rownames(expr_matrix),
  row.names = rownames(expr_matrix)
)

# 准备细胞注释
cell_metadata <- data_obj$metadata
if (!"cell_type" %in% colnames(cell_metadata)) {
  cell_metadata$cell_type <- data_obj$cell_type
}

# 添加UMAP坐标到metadata
if ("umap" %in% names(data_obj)) {
  cell_metadata$UMAP_1 <- data_obj$umap[, 1]
  cell_metadata$UMAP_2 <- data_obj$umap[, 2]
}
if ("adt_umap" %in% names(data_obj)) {
  cell_metadata$ADT_UMAP_1 <- data_obj$adt_umap[, 1]
  cell_metadata$ADT_UMAP_2 <- data_obj$adt_umap[, 2]
}
if ("wnn_umap" %in% names(data_obj)) {
  cell_metadata$WNN_UMAP_1 <- data_obj$wnn_umap[, 1]
  cell_metadata$WNN_UMAP_2 <- data_obj$wnn_umap[, 2]
}

# 创建CDS对象
cds <- new_cell_data_set(
  expression_data = expr_matrix,
  cell_metadata = cell_metadata,
  gene_metadata = gene_metadata
)

# 添加降维结果
if ("pca" %in% names(data_obj)) {
  reducedDims(cds)[["PCA"]] <- data_obj$pca
}
if ("umap" %in% names(data_obj)) {
  reducedDims(cds)[["UMAP"]] <- data_obj$umap
}
if ("adt_umap" %in% names(data_obj)) {
  reducedDims(cds)[["ADT_UMAP"]] <- data_obj$adt_umap
}
if ("wnn_umap" %in% names(data_obj)) {
  reducedDims(cds)[["WNN_UMAP"]] <- data_obj$wnn_umap
}

cat("✓ CDS对象创建完成\n")
cat("  细胞数:", ncol(cds), "\n")
cat("  基因数:", nrow(cds), "\n")
cat("  降维空间:", paste(names(reducedDims(cds)), collapse = ", "), "\n\n")

cat(strrep("=", 80), "\n\n")
```

## 1.2 选择UMAP空间

```{r monocle3_select_umap}
cat("【Monocle3】选择UMAP空间用于轨迹构建\n\n")

# 确定可用的UMAP空间
available_umaps <- c()
umap_mapping <- list()

if ("WNN_UMAP" %in% names(reducedDims(cds))) {
  available_umaps <- c(available_umaps, "wnn")
  umap_mapping[["wnn"]] <- "WNN_UMAP"
}
if ("ADT_UMAP" %in% names(reducedDims(cds))) {
  available_umaps <- c(available_umaps, "adt")
  umap_mapping[["adt"]] <- "ADT_UMAP"
}
if ("UMAP" %in% names(reducedDims(cds))) {
  available_umaps <- c(available_umaps, "rna")
  umap_mapping[["rna"]] <- "UMAP"
}

# 选择UMAP空间
if (preferred_umap %in% available_umaps) {
  selected_umap_monocle3 <- preferred_umap
} else {
  priority <- c("wnn", "adt", "rna")
  for (umap_type in priority) {
    if (umap_type %in% available_umaps) {
      selected_umap_monocle3 <- umap_type
      break
    }
  }
}

selected_umap_name_monocle3 <- umap_mapping[[selected_umap_monocle3]]

cat("选择用于轨迹构建:", selected_umap_monocle3, "(", selected_umap_name_monocle3, ")\n")
if (selected_umap_monocle3 != preferred_umap) {
  cat("  ⚠ 首选", preferred_umap, "不可用，已降级\n")
}
cat("\n")
```

## 1.3 聚类和学习轨迹

```{r monocle3_trajectory}
cat("【Monocle3】聚类细胞\n\n")

# 聚类
cds <- cluster_cells(
  cds,
  reduction_method = selected_umap_name_monocle3,
  k = monocle3_params$cluster_k,
  cluster_method = "louvain",
  random_seed = 42
)

cat("聚类数:", length(unique(clusters(cds))), "\n")
cat("分区数:", length(unique(partitions(cds))), "\n\n")

# 学习轨迹
cat("【Monocle3】学习轨迹图\n\n")

cds <- learn_graph(
  cds,
  use_partition = TRUE,
  close_loop = FALSE,
  learn_graph_control = list(
    minimal_branch_len = monocle3_params$min_branch_len,
    geodesic_distance_ratio = monocle3_params$geodesic_distance_ratio
  )
)

cat("✓ 轨迹图学习完成\n\n")
```

## 1.4 计算伪时间

```{r monocle3_pseudotime}
cat("【Monocle3】计算伪时间\n\n")

# 定义早期细胞类型
early_markers <- list(
  cDC1 = c("pre-cDC1", "early_cDC1", "CDP", "pre-DC"),
  cDC2 = c("pre-cDC2", "early_cDC2", "CDP", "pre-DC"),
  integrated = c("CDP", "pre-DC", "pre-cDC1", "pre-cDC2")
)

# 获取早期标记
if (analysis_mode %in% names(early_markers)) {
  mode_early_markers <- early_markers[[analysis_mode]]
} else {
  mode_early_markers <- early_markers[["integrated"]]
}

# 找到早期细胞
early_cells <- which(colData(cds)$cell_type %in% mode_early_markers)

if (length(early_cells) > 0) {
  cat("找到", length(early_cells), "个早期细胞\n")
  cat("早期标记:", paste(mode_early_markers, collapse = ", "), "\n")
  cds <- order_cells(cds, root_cells = colnames(cds)[early_cells])
  cat("✓ 伪时间计算完成（自动根节点）\n")
} else {
  cat("⚠ 未找到早期细胞，使用默认根节点\n")
  cds <- order_cells(cds)
}

# 伪时间统计
monocle3_pseudotime <- pseudotime(cds)
cat("\n伪时间范围:", round(min(monocle3_pseudotime, na.rm = TRUE), 2), "-",
    round(max(monocle3_pseudotime, na.rm = TRUE), 2), "\n")
cat("NA值:", sum(is.na(monocle3_pseudotime)), "\n\n")

# 保存CDS对象
saveRDS(cds, file.path(output_dir, "Robjects", "monocle3_cds.rds"))
cat("✓ Monocle3 CDS对象已保存\n\n")
```

## 1.5 Monocle3可视化

```{r monocle3_viz, fig.width=14, fig.height=6}
cat("【Monocle3】生成轨迹可视化\n\n")

# 函数：绘制轨迹
plot_monocle3_trajectory <- function(cds, reduction_name, color_by = "pseudotime") {
  if (!reduction_name %in% names(reducedDims(cds))) {
    return(NULL)
  }

  p <- plot_cells(
    cds,
    reduction_method = reduction_name,
    color_cells_by = color_by,
    label_cell_groups = FALSE,
    label_leaves = FALSE,
    label_branch_points = FALSE,
    cell_size = point_size,
    alpha = point_alpha
  ) +
    theme_classic() +
    theme(
      plot.title = element_text(hjust = 0.5, face = "bold"),
      legend.position = "right"
    )

  return(p)
}

# RNA UMAP
if ("UMAP" %in% names(reducedDims(cds))) {
  p1 <- plot_monocle3_trajectory(cds, "UMAP", "pseudotime") +
    ggtitle("Monocle3: RNA UMAP - Pseudotime") +
    scale_color_viridis(option = "viridis")

  p2 <- plot_monocle3_trajectory(cds, "UMAP", "cell_type") +
    ggtitle("Monocle3: RNA UMAP - Cell Type")

  combined <- p1 + p2
  print(combined)

  ggsave(
    file.path(output_dir, "Plots", "Monocle3", "trajectory_rna_umap.png"),
    combined, width = 14, height = 6, dpi = 300
  )
}

# ADT UMAP
if ("ADT_UMAP" %in% names(reducedDims(cds))) {
  p1 <- plot_monocle3_trajectory(cds, "ADT_UMAP", "pseudotime") +
    ggtitle("Monocle3: ADT UMAP - Pseudotime") +
    scale_color_viridis(option = "magma")

  p2 <- plot_monocle3_trajectory(cds, "ADT_UMAP", "cell_type") +
    ggtitle("Monocle3: ADT UMAP - Cell Type")

  combined <- p1 + p2
  print(combined)

  ggsave(
    file.path(output_dir, "Plots", "Monocle3", "trajectory_adt_umap.png"),
    combined, width = 14, height = 6, dpi = 300
  )
}

# WNN UMAP
if ("WNN_UMAP" %in% names(reducedDims(cds))) {
  p1 <- plot_monocle3_trajectory(cds, "WNN_UMAP", "pseudotime") +
    ggtitle("Monocle3: WNN UMAP - Pseudotime") +
    scale_color_viridis(option = "plasma")

  p2 <- plot_monocle3_trajectory(cds, "WNN_UMAP", "cell_type") +
    ggtitle("Monocle3: WNN UMAP - Cell Type")

  combined <- p1 + p2
  print(combined)

  ggsave(
    file.path(output_dir, "Plots", "Monocle3", "trajectory_wnn_umap.png"),
    combined, width = 14, height = 6, dpi = 300
  )
}

cat("✓ Monocle3 轨迹图已保存\n\n")
```

## 1.6 Monocle3差异基因

```{r monocle3_genes}
cat("【Monocle3】识别轨迹依赖基因\n\n")

monocle3_genes <- graph_test(
  cds,
  neighbor_graph = "principal_graph",
  cores = 4
)

# 筛选显著基因
monocle3_sig_genes <- monocle3_genes %>%
  filter(q_value < monocle3_params$diff_genes_qval) %>%
  arrange(q_value)

cat("总基因数:", nrow(monocle3_genes), "\n")
cat("显著基因数 (q < 0.05):", nrow(monocle3_sig_genes), "\n\n")

# 保存结果
monocle3_genes_df <- monocle3_genes %>%
  rownames_to_column("gene") %>%
  arrange(q_value)

write.csv(
  monocle3_genes_df,
  file.path(output_dir, "Tables", "monocle3_genes.csv"),
  row.names = FALSE
)

saveRDS(
  monocle3_sig_genes,
  file.path(output_dir, "Robjects", "monocle3_trajectory_genes.rds")
)

cat("✓ Monocle3 差异基因已保存\n\n")
```

---

# PART 2: Slingshot 轨迹分析 {.tabset}

## 2.1 准备Slingshot输入

```{r slingshot_prep}
cat(strrep("=", 80), "\n")
cat("【Slingshot】准备分析数据\n")
cat(strrep("=", 80), "\n\n")

# 选择UMAP空间（与Monocle3相同）
selected_umap_slingshot <- selected_umap_monocle3
selected_umap_name_slingshot <- selected_umap_name_monocle3

cat("使用UMAP空间:", selected_umap_slingshot, "(", selected_umap_name_slingshot, ")\n")

# 获取UMAP坐标
if (selected_umap_slingshot == "wnn") {
  slingshot_umap <- data_obj$wnn_umap
} else if (selected_umap_slingshot == "adt") {
  slingshot_umap <- data_obj$adt_umap
} else {
  slingshot_umap <- data_obj$umap
}

# 获取聚类信息（使用Monocle3的聚类）
slingshot_clusters <- as.character(clusters(cds))

# 构建SingleCellExperiment对象（Slingshot需要）
sce <- SingleCellExperiment(
  assays = list(counts = data_obj$counts,
                logcounts = data_obj$normalized),
  colData = data_obj$metadata
)

# 添加细胞类型
sce$cell_type <- data_obj$cell_type

# 添加聚类信息
sce$monocle3_cluster <- slingshot_clusters

# 添加UMAP降维
reducedDims(sce)[["UMAP"]] <- slingshot_umap

cat("\n✓ SingleCellExperiment对象创建完成\n")
cat("  细胞数:", ncol(sce), "\n")
cat("  聚类数:", length(unique(slingshot_clusters)), "\n\n")

cat(strrep("=", 80), "\n\n")
```

## 2.2 运行Slingshot

```{r slingshot_run}
cat("【Slingshot】拟合轨迹曲线\n\n")

# 确定起始聚类（使用早期细胞类型）
if (is.null(slingshot_params$start_cluster)) {
  # 找到包含最多早期细胞的聚类
  early_cells_slingshot <- which(sce$cell_type %in% mode_early_markers)

  if (length(early_cells_slingshot) > 0) {
    early_clusters <- sce$monocle3_cluster[early_cells_slingshot]
    cluster_counts <- table(early_clusters)
    start_cluster <- names(cluster_counts)[which.max(cluster_counts)]
    cat("自动选择起始聚类:", start_cluster, "\n")
  } else {
    start_cluster <- NULL
    cat("⚠ 未找到早期细胞，自动选择起始聚类\n")
  }
} else {
  start_cluster <- slingshot_params$start_cluster
}

# 运行Slingshot
cat("\n运行 Slingshot...\n")

sds <- slingshot(
  sce,
  clusterLabels = "monocle3_cluster",
  reducedDim = "UMAP",
  start.clus = start_cluster,
  end.clus = slingshot_params$end_clusters,
  shrink = slingshot_params$shrink,
  extend = slingshot_params$extend,
  reweight = slingshot_params$reweight,
  approx_points = slingshot_params$approx_points
)

cat("✓ Slingshot 轨迹拟合完成\n\n")

# 查看轨迹信息
n_lineages <- length(slingLineages(sds))
cat("检测到的谱系数:", n_lineages, "\n")

for (i in 1:n_lineages) {
  lineage <- slingLineages(sds)[[i]]
  cat(sprintf("  谱系 %d: %s\n", i, paste(lineage, collapse = " -> ")))
}

# 提取伪时间
slingshot_pseudotime <- slingPseudotime(sds)

if (is.matrix(slingshot_pseudotime)) {
  # 多谱系：使用第一条谱系的伪时间
  slingshot_pseudotime_vec <- slingshot_pseudotime[, 1]
  cat("\n使用谱系1的伪时间\n")
} else {
  slingshot_pseudotime_vec <- slingshot_pseudotime
}

cat("伪时间范围:", round(min(slingshot_pseudotime_vec, na.rm = TRUE), 2), "-",
    round(max(slingshot_pseudotime_vec, na.rm = TRUE), 2), "\n")
cat("NA值:", sum(is.na(slingshot_pseudotime_vec)), "\n\n")

# 保存Slingshot对象
saveRDS(sds, file.path(output_dir, "Robjects", "slingshot_sds.rds"))
cat("✓ Slingshot对象已保存\n\n")
```

## 2.3 Slingshot可视化

```{r slingshot_viz, fig.width=14, fig.height=6}
cat("【Slingshot】生成轨迹可视化\n\n")

# 函数：绘制Slingshot轨迹
plot_slingshot_trajectory <- function(sds, umap_coords, color_by = "pseudotime",
                                      pseudotime_vec = NULL, cell_type = NULL) {

  # 创建绘图数据框
  plot_df <- data.frame(
    UMAP_1 = umap_coords[, 1],
    UMAP_2 = umap_coords[, 2]
  )

  if (color_by == "pseudotime" && !is.null(pseudotime_vec)) {
    plot_df$value <- pseudotime_vec
    p <- ggplot(plot_df, aes(x = UMAP_1, y = UMAP_2, color = value)) +
      geom_point(size = point_size, alpha = point_alpha) +
      scale_color_viridis(option = "viridis", na.value = "grey80") +
      labs(color = "Pseudotime")
  } else if (color_by == "cell_type" && !is.null(cell_type)) {
    plot_df$cell_type <- cell_type
    p <- ggplot(plot_df, aes(x = UMAP_1, y = UMAP_2, color = cell_type)) +
      geom_point(size = point_size, alpha = point_alpha) +
      labs(color = "Cell Type")
  } else {
    stop("Invalid color_by parameter")
  }

  # 添加Slingshot曲线
  curves <- slingCurves(sds)
  for (i in seq_along(curves)) {
    curve_coords <- curves[[i]]$s[curves[[i]]$ord, ]
    curve_df <- data.frame(
      UMAP_1 = curve_coords[, 1],
      UMAP_2 = curve_coords[, 2],
      lineage = i
    )
    p <- p + geom_path(
      data = curve_df,
      aes(x = UMAP_1, y = UMAP_2),
      color = "black",
      size = 2,
      inherit.aes = FALSE
    )
  }

  p <- p +
    theme_classic() +
    theme(
      plot.title = element_text(hjust = 0.5, face = "bold"),
      legend.position = "right",
      aspect.ratio = 1
    )

  return(p)
}

# RNA UMAP轨迹
if ("umap" %in% names(data_obj)) {
  p1 <- plot_slingshot_trajectory(
    sds, data_obj$umap,
    color_by = "pseudotime",
    pseudotime_vec = slingshot_pseudotime_vec
  ) + ggtitle("Slingshot: RNA UMAP - Pseudotime")

  p2 <- plot_slingshot_trajectory(
    sds, data_obj$umap,
    color_by = "cell_type",
    cell_type = data_obj$cell_type
  ) + ggtitle("Slingshot: RNA UMAP - Cell Type")

  combined <- p1 + p2
  print(combined)

  ggsave(
    file.path(output_dir, "Plots", "Slingshot", "trajectory_rna_umap.png"),
    combined, width = 14, height = 6, dpi = 300
  )
}

# ADT UMAP轨迹
if ("adt_umap" %in% names(data_obj)) {
  p1 <- plot_slingshot_trajectory(
    sds, data_obj$adt_umap,
    color_by = "pseudotime",
    pseudotime_vec = slingshot_pseudotime_vec
  ) + ggtitle("Slingshot: ADT UMAP - Pseudotime")

  p2 <- plot_slingshot_trajectory(
    sds, data_obj$adt_umap,
    color_by = "cell_type",
    cell_type = data_obj$cell_type
  ) + ggtitle("Slingshot: ADT UMAP - Cell Type")

  combined <- p1 + p2
  print(combined)

  ggsave(
    file.path(output_dir, "Plots", "Slingshot", "trajectory_adt_umap.png"),
    combined, width = 14, height = 6, dpi = 300
  )
}

# WNN UMAP轨迹
if ("wnn_umap" %in% names(data_obj)) {
  p1 <- plot_slingshot_trajectory(
    sds, data_obj$wnn_umap,
    color_by = "pseudotime",
    pseudotime_vec = slingshot_pseudotime_vec
  ) + ggtitle("Slingshot: WNN UMAP - Pseudotime")

  p2 <- plot_slingshot_trajectory(
    sds, data_obj$wnn_umap,
    color_by = "cell_type",
    cell_type = data_obj$cell_type
  ) + ggtitle("Slingshot: WNN UMAP - Cell Type")

  combined <- p1 + p2
  print(combined)

  ggsave(
    file.path(output_dir, "Plots", "Slingshot", "trajectory_wnn_umap.png"),
    combined, width = 14, height = 6, dpi = 300
  )
}

cat("✓ Slingshot 轨迹图已保存\n\n")
```

## 2.4 Slingshot差异基因

```{r slingshot_genes}
cat("【Slingshot】识别轨迹依赖基因\n\n")

# 使用GAM模型识别沿伪时间变化的基因
# 注意：这里使用简化的方法，实际可以使用tradeSeq包

library(mgcv)

# 准备数据
expr_mat <- as.matrix(data_obj$normalized)
pt <- slingshot_pseudotime_vec
valid_cells <- !is.na(pt)

expr_mat_valid <- expr_mat[, valid_cells]
pt_valid <- pt[valid_cells]

# 对每个基因拟合GAM模型
cat("拟合GAM模型（可能需要几分钟）...\n")

slingshot_gene_results <- lapply(1:min(500, nrow(expr_mat_valid)), function(i) {
  if (i %% 100 == 0) cat("  进度:", i, "/", min(500, nrow(expr_mat_valid)), "\n")

  gene_expr <- expr_mat_valid[i, ]

  # 拟合GAM
  tryCatch({
    fit <- gam(gene_expr ~ s(pt_valid, bs = "cs"), family = "gaussian")

    # 提取p值
    summary_fit <- summary(fit)
    p_val <- summary_fit$s.pv

    list(
      gene = rownames(expr_mat_valid)[i],
      p_value = p_val
    )
  }, error = function(e) {
    list(
      gene = rownames(expr_mat_valid)[i],
      p_value = NA
    )
  })
})

# 整理结果
slingshot_genes_df <- do.call(rbind, lapply(slingshot_gene_results, as.data.frame))
slingshot_genes_df$q_value <- p.adjust(slingshot_genes_df$p_value, method = "fdr")
slingshot_genes_df <- slingshot_genes_df[order(slingshot_genes_df$p_value), ]

# 筛选显著基因
slingshot_sig_genes <- slingshot_genes_df[slingshot_genes_df$q_value < 0.05 & !is.na(slingshot_genes_df$q_value), ]

cat("\n分析基因数:", nrow(slingshot_genes_df), "\n")
cat("显著基因数 (q < 0.05):", nrow(slingshot_sig_genes), "\n\n")

# 保存结果
write.csv(
  slingshot_genes_df,
  file.path(output_dir, "Tables", "slingshot_genes.csv"),
  row.names = FALSE
)

saveRDS(
  slingshot_sig_genes,
  file.path(output_dir, "Robjects", "slingshot_trajectory_genes.rds")
)

cat("✓ Slingshot 差异基因已保存\n\n")
```

---

# PART 3: 交叉验证 {.tabset}

## 3.1 伪时间相关性

```{r comparison_pseudotime, fig.width=8, fig.height=7}
cat(strrep("=", 80), "\n")
cat("【交叉验证】伪时间相关性分析\n")
cat(strrep("=", 80), "\n\n")

# 对齐两种方法的伪时间
comparison_df <- data.frame(
  cell_id = colnames(cds),
  monocle3_pt = monocle3_pseudotime,
  slingshot_pt = slingshot_pseudotime_vec,
  cell_type = data_obj$cell_type
)

# 移除NA值
comparison_df_complete <- comparison_df[complete.cases(comparison_df[, c("monocle3_pt", "slingshot_pt")]), ]

cat("有效细胞数（两种方法都有伪时间）:", nrow(comparison_df_complete), "\n")

# 计算相关性
cor_pearson <- cor(comparison_df_complete$monocle3_pt,
                   comparison_df_complete$slingshot_pt,
                   method = "pearson")
cor_spearman <- cor(comparison_df_complete$monocle3_pt,
                    comparison_df_complete$slingshot_pt,
                    method = "spearman")

cat("\n相关性分析:\n")
cat("  Pearson相关系数:", round(cor_pearson, 3), "\n")
cat("  Spearman相关系数:", round(cor_spearman, 3), "\n\n")

# 可视化
p_corr <- ggplot(comparison_df_complete, aes(x = monocle3_pt, y = slingshot_pt)) +
  geom_point(aes(color = cell_type), size = 1, alpha = 0.6) +
  geom_smooth(method = "lm", color = "black", linetype = "dashed") +
  labs(
    title = "Pseudotime Correlation: Monocle3 vs Slingshot",
    subtitle = sprintf("Pearson r = %.3f, Spearman ρ = %.3f", cor_pearson, cor_spearman),
    x = "Monocle3 Pseudotime",
    y = "Slingshot Pseudotime",
    color = "Cell Type"
  ) +
  theme_classic() +
  theme(
    plot.title = element_text(hjust = 0.5, face = "bold"),
    plot.subtitle = element_text(hjust = 0.5),
    legend.position = "right"
  )

print(p_corr)

ggsave(
  file.path(output_dir, "Plots", "Comparison", "pseudotime_correlation.png"),
  p_corr, width = 8, height = 7, dpi = 300
)

# 保存对比数据
write.csv(
  comparison_df,
  file.path(output_dir, "Tables", "pseudotime_comparison.csv"),
  row.names = FALSE
)

cat("✓ 伪时间相关性分析完成\n\n")
cat(strrep("=", 80), "\n\n")
```

## 3.2 轨迹叠加可视化

```{r comparison_overlay, fig.width=16, fig.height=6}
cat("【交叉验证】轨迹叠加对比\n\n")

# 选择WNN UMAP（如果可用）进行对比
if ("wnn_umap" %in% names(data_obj)) {
  umap_for_comparison <- data_obj$wnn_umap
  umap_name <- "WNN UMAP"
} else if ("adt_umap" %in% names(data_obj)) {
  umap_for_comparison <- data_obj$adt_umap
  umap_name <- "ADT UMAP"
} else {
  umap_for_comparison <- data_obj$umap
  umap_name <- "RNA UMAP"
}

cat("使用", umap_name, "进行对比\n")

# Monocle3轨迹
p_mono <- plot_monocle3_trajectory(cds, selected_umap_name_monocle3, "pseudotime") +
  ggtitle("Monocle3 Trajectory") +
  scale_color_viridis(option = "viridis")

# Slingshot轨迹
p_sling <- plot_slingshot_trajectory(
  sds, umap_for_comparison,
  color_by = "pseudotime",
  pseudotime_vec = slingshot_pseudotime_vec
) +
  ggtitle("Slingshot Trajectory") +
  scale_color_viridis(option = "viridis")

# 组合图
combined_overlay <- p_mono + p_sling +
  plot_annotation(
    title = paste("Trajectory Comparison on", umap_name),
    theme = theme(plot.title = element_text(hjust = 0.5, face = "bold", size = 14))
  )

print(combined_overlay)

ggsave(
  file.path(output_dir, "Plots", "Comparison", "trajectory_overlay.png"),
  combined_overlay, width = 16, height = 6, dpi = 300
)

cat("\n✓ 轨迹叠加图已保存\n\n")
```

## 3.3 差异基因重叠

```{r comparison_genes, fig.width=8, fig.height=8}
cat("【交叉验证】差异基因重叠分析\n\n")

# 获取两种方法的显著基因
monocle3_gene_list <- rownames(monocle3_sig_genes)
slingshot_gene_list <- slingshot_sig_genes$gene

cat("Monocle3显著基因数:", length(monocle3_gene_list), "\n")
cat("Slingshot显著基因数:", length(slingshot_gene_list), "\n")

# 计算重叠
overlapping_genes <- intersect(monocle3_gene_list, slingshot_gene_list)
cat("重叠基因数:", length(overlapping_genes), "\n")

# 计算Jaccard指数
jaccard_index <- length(overlapping_genes) /
  length(union(monocle3_gene_list, slingshot_gene_list))
cat("Jaccard指数:", round(jaccard_index, 3), "\n\n")

# 保存重叠基因
if (length(overlapping_genes) > 0) {
  overlapping_genes_df <- data.frame(
    gene = overlapping_genes,
    monocle3_qval = monocle3_genes_df$q_value[match(overlapping_genes, monocle3_genes_df$gene)],
    slingshot_qval = slingshot_genes_df$q_value[match(overlapping_genes, slingshot_genes_df$gene)]
  ) %>%
    arrange(monocle3_qval)

  write.csv(
    overlapping_genes_df,
    file.path(output_dir, "Tables", "overlapping_genes.csv"),
    row.names = FALSE
  )

  cat("Top 10 重叠基因:\n")
  print(head(overlapping_genes_df, 10))
}

# Venn图
library(VennDiagram)

venn_plot <- venn.diagram(
  x = list(
    Monocle3 = monocle3_gene_list,
    Slingshot = slingshot_gene_list
  ),
  category.names = c("Monocle3", "Slingshot"),
  filename = NULL,
  output = TRUE,
  col = "transparent",
  fill = c("#377EB8", "#E41A1C"),
  alpha = 0.5,
  cex = 1.5,
  fontfamily = "sans",
  cat.cex = 1.2,
  cat.fontfamily = "sans",
  cat.pos = c(-20, 20),
  cat.dist = c(0.05, 0.05)
)

grid::grid.newpage()
grid::grid.draw(venn_plot)

# 保存Venn图
png(file.path(output_dir, "Plots", "Comparison", "gene_overlap_venn.png"),
    width = 8, height = 8, units = "in", res = 300)
grid::grid.draw(venn_plot)
dev.off()

cat("\n✓ 差异基因重叠分析完成\n\n")
```

## 3.4 对比总结

```{r comparison_summary}
cat(strrep("=", 80), "\n")
cat("【交叉验证】综合评估\n")
cat(strrep("=", 80), "\n\n")

# 创建对比总结表
summary_table <- data.frame(
  Metric = c(
    "分析细胞数",
    "聚类/谱系数",
    "伪时间范围",
    "显著基因数 (q<0.05)",
    "伪时间Pearson相关",
    "伪时间Spearman相关",
    "重叠基因数",
    "Jaccard指数"
  ),
  Monocle3 = c(
    ncol(cds),
    length(unique(clusters(cds))),
    sprintf("%.2f - %.2f", min(monocle3_pseudotime, na.rm=T), max(monocle3_pseudotime, na.rm=T)),
    nrow(monocle3_sig_genes),
    sprintf("%.3f", cor_pearson),
    "-",
    length(overlapping_genes),
    "-"
  ),
  Slingshot = c(
    ncol(sce),
    length(slingLineages(sds)),
    sprintf("%.2f - %.2f", min(slingshot_pseudotime_vec, na.rm=T), max(slingshot_pseudotime_vec, na.rm=T)),
    nrow(slingshot_sig_genes),
    "-",
    sprintf("%.3f", cor_spearman),
    length(overlapping_genes),
    sprintf("%.3f", jaccard_index)
  )
)

cat("对比总结表:\n\n")
print(summary_table)

# 保存总结
write.csv(
  summary_table,
  file.path(output_dir, "Tables", "comparison_summary.csv"),
  row.names = FALSE
)

# 保存对比结果对象
comparison_results <- list(
  pseudotime_correlation = list(
    pearson = cor_pearson,
    spearman = cor_spearman
  ),
  gene_overlap = list(
    monocle3_genes = monocle3_gene_list,
    slingshot_genes = slingshot_gene_list,
    overlapping_genes = overlapping_genes,
    jaccard_index = jaccard_index
  ),
  pseudotime_data = comparison_df
)

saveRDS(
  comparison_results,
  file.path(output_dir, "Robjects", "comparison_results.rds")
)

cat("\n", strrep("=", 80), "\n")
cat("✓ 交叉验证完成\n")
cat(strrep("=", 80), "\n\n")
```

---

# 结论与建议

```{r conclusions}
cat("\n", strrep("=", 80), "\n")
cat("📊 轨迹分析综合报告\n")
cat(strrep("=", 80), "\n\n")

cat("【分析配置】\n")
cat("  模式:", analysis_mode, "\n")
cat("  UMAP空间:", selected_umap_monocle3, "\n")
cat("  细胞数:", ncol(cds), "\n\n")

cat("【Monocle3 结果】\n")
cat("  聚类数:", length(unique(clusters(cds))), "\n")
cat("  显著基因数:", nrow(monocle3_sig_genes), "\n")
cat("  伪时间范围:", sprintf("%.2f - %.2f", min(monocle3_pseudotime, na.rm=T),
                          max(monocle3_pseudotime, na.rm=T)), "\n\n")

cat("【Slingshot 结果】\n")
cat("  谱系数:", length(slingLineages(sds)), "\n")
cat("  显著基因数:", nrow(slingshot_sig_genes), "\n")
cat("  伪时间范围:", sprintf("%.2f - %.2f", min(slingshot_pseudotime_vec, na.rm=T),
                          max(slingshot_pseudotime_vec, na.rm=T)), "\n\n")

cat("【交叉验证】\n")
cat("  伪时间Pearson相关:", sprintf("%.3f", cor_pearson), "\n")
cat("  伪时间Spearman相关:", sprintf("%.3f", cor_spearman), "\n")
cat("  重叠基因数:", length(overlapping_genes), "\n")
cat("  Jaccard指数:", sprintf("%.3f", jaccard_index), "\n\n")

# 结论
cat("【结论】\n")

if (cor_spearman > 0.7) {
  cat("  ✅ 两种方法的伪时间高度一致 (ρ > 0.7)\n")
  cat("     → 轨迹结果robust，可信度高\n")
} else if (cor_spearman > 0.5) {
  cat("  ⚠ 两种方法的伪时间中等一致 (0.5 < ρ < 0.7)\n")
  cat("     → 建议检查数据质量和参数设置\n")
} else {
  cat("  ❌ 两种方法的伪时间一致性较低 (ρ < 0.5)\n")
  cat("     → 需要仔细检查数据和方法适用性\n")
}

if (jaccard_index > 0.3) {
  cat("  ✅ 差异基因重叠度较高 (Jaccard > 0.3)\n")
  cat("     → 识别的轨迹基因robust\n")
} else {
  cat("  ⚠ 差异基因重叠度较低 (Jaccard < 0.3)\n")
  cat("     → 两种方法可能捕捉不同的生物学信号\n")
}

cat("\n【建议】\n")
cat("  • 优先使用重叠基因进行下游分析（更robust）\n")
cat("  • 结合两种方法的结果进行综合解释\n")
cat("  • 使用RNA velocity进一步验证轨迹方向\n")
cat("  • 进行功能富集分析（GO/KEGG）\n\n")

cat("【输出目录】\n")
cat("  ", output_dir, "/\n")
cat("  ├─ Plots/Monocle3/      - Monocle3轨迹图\n")
cat("  ├─ Plots/Slingshot/     - Slingshot轨迹图\n")
cat("  ├─ Plots/Comparison/    - 对比图\n")
cat("  ├─ Tables/              - 伪时间和基因表\n")
cat("  └─ Robjects/            - R对象（可重复使用）\n\n")

cat(strrep("=", 80), "\n")
cat("✅ 分析完成！\n")
cat(strrep("=", 80), "\n\n")
```

---

# Session Info

```{r session_info}
sessionInfo()
```
