---
title: "CITEViz 完整诊断和修复"
author: "cDC Maturation Analysis"
date: "`r Sys.Date()`"
output:
  html_document:
    toc: true
    toc_float: true
    code_folding: show
---

```{r setup, include=FALSE}
knitr::opts_chunk$set(echo = TRUE, warning = FALSE, message = FALSE)
```

# CITEViz 完整诊断和修复流程

**当前问题：** `Error in appParts$onStart() : attempt to apply non-function`

这个错误表明 CITEViz 内部的 Shiny 应用初始化失败，可能的原因：
1. CITEViz 包版本或安装不完整
2. 依赖包（shiny, ggplot2）版本不兼容
3. R 版本太新，CITEViz 尚未适配

本文档将进行完整的诊断和修复。

---

## 第 1 步：完整环境诊断

```{r diagnose-environment}
cat(strrep("=", 80), "\n")
cat("环境诊断\n")
cat(strrep("=", 80), "\n\n")

# 1. R 版本
cat("1. R 版本:\n")
cat("  ", R.version.string, "\n\n")

# 2. 关键包版本
cat("2. 关键包版本:\n")
packages_to_check <- c("Seurat", "SeuratObject", "CITEViz", "shiny", "ggplot2", "DT", "plotly")

for (pkg in packages_to_check) {
  if (requireNamespace(pkg, quietly = TRUE)) {
    version <- packageVersion(pkg)
    cat("  ✓", pkg, ":", as.character(version), "\n")
  } else {
    cat("  ✗", pkg, ": 未安装\n")
  }
}

cat("\n")

# 3. CITEViz 详细信息
cat("3. CITEViz 详细信息:\n")
if (requireNamespace("CITEViz", quietly = TRUE)) {
  library(CITEViz)

  # 检查导出的函数
  citeviz_exports <- ls("package:CITEViz")
  cat("  导出的函数:", length(citeviz_exports), "个\n")
  cat("  主要函数:", paste(head(citeviz_exports, 10), collapse = ", "), "\n\n")

  # 检查是否有启动函数
  launch_functions <- c("run_app", "launchApp", "CITEViz")
  cat("  启动函数检查:\n")
  for (func in launch_functions) {
    exists_flag <- exists(func, where = "package:CITEViz")
    status <- if (exists_flag) "✓" else "✗"
    cat("    ", status, func, "\n")
  }

  cat("\n")

  # 尝试获取 run_app 函数定义
  if (exists("run_app", where = "package:CITEViz")) {
    cat("  run_app 函数签名:\n")
    tryCatch({
      func_args <- formals(CITEViz::run_app)
      cat("    参数:", paste(names(func_args), collapse = ", "), "\n")
    }, error = function(e) {
      cat("    无法获取函数签名:", e$message, "\n")
    })
  }

} else {
  cat("  ✗ CITEViz 未安装或无法加载\n")
}

cat("\n")

# 4. Shiny 测试
cat("4. Shiny 基本功能测试:\n")
tryCatch({
  library(shiny)
  cat("  ✓ Shiny 可以加载\n")

  # 尝试创建一个最简单的 Shiny app
  test_app <- shinyApp(
    ui = fluidPage("Test"),
    server = function(input, output) {}
  )
  cat("  ✓ 可以创建测试 app\n")

}, error = function(e) {
  cat("  ✗ Shiny 测试失败:", e$message, "\n")
})

cat("\n")
```

---

## 第 2 步：CITEViz 安装检查和修复

```{r check-citeviz-installation}
cat(strrep("=", 80), "\n")
cat("CITEViz 安装检查\n")
cat(strrep("=", 80), "\n\n")

# 检查 CITEViz 是否正确安装
citeviz_installed <- "CITEViz" %in% installed.packages()[,"Package"]

if (!citeviz_installed) {
  cat("✗ CITEViz 未安装\n\n")
  NEEDS_INSTALL <- TRUE
} else {
  cat("✓ CITEViz 已安装\n")

  # 检查版本
  citeviz_version <- packageVersion("CITEViz")
  cat("  版本:", as.character(citeviz_version), "\n")

  # 检查安装位置
  citeviz_path <- find.package("CITEViz")
  cat("  位置:", citeviz_path, "\n\n")

  # 检查包是否完整
  cat("检查包完整性...\n")

  # 检查关键文件
  app_dir <- file.path(citeviz_path, "app")
  if (dir.exists(app_dir)) {
    cat("  ✓ app 目录存在\n")
    app_files <- list.files(app_dir)
    cat("    包含文件:", paste(head(app_files, 5), collapse = ", "), "\n")
  } else {
    cat("  ✗ app 目录不存在 - 包可能不完整\n")
    NEEDS_INSTALL <- TRUE
  }

  cat("\n")
}
```

---

## 第 3 步：重新安装 CITEViz（如果需要）

```{r reinstall-citeviz, eval=FALSE}
# 这个代码块需要手动运行

cat(strrep("=", 80), "\n")
cat("重新安装 CITEViz\n")
cat(strrep("=", 80), "\n\n")

cat("步骤 1: 卸载现有版本...\n")
if ("CITEViz" %in% installed.packages()[,"Package"]) {
  remove.packages("CITEViz")
  cat("  ✓ 已卸载\n\n")
}

cat("步骤 2: 安装依赖包...\n")
# 确保所有依赖包都是最新的
dependencies <- c("shiny", "shinydashboard", "DT", "plotly", "ggplot2", "dplyr", "Seurat")

for (pkg in dependencies) {
  if (!requireNamespace(pkg, quietly = TRUE)) {
    cat("  安装", pkg, "...\n")
    install.packages(pkg, repos = "http://cran.rstudio.com/")
  } else {
    cat("  ✓", pkg, "已安装\n")
  }
}

cat("\n步骤 3: 从 GitHub 安装 CITEViz...\n")

# 方法 1: 从 garberlab GitHub
tryCatch({
  if (!requireNamespace("remotes", quietly = TRUE)) {
    install.packages("remotes")
  }

  remotes::install_github("garberlab/CITEViz", force = TRUE)
  cat("  ✓ CITEViz 安装成功\n\n")
}, error = function(e) {
  cat("  ✗ 安装失败:", e$message, "\n")
  cat("\n尝试备用源...\n")

  # 方法 2: 如果有其他镜像或源
  tryCatch({
    # 可以尝试从 CRAN 或其他源安装（如果有的话）
    install.packages("CITEViz", repos = "http://cran.rstudio.com/")
    cat("  ✓ 从备用源安装成功\n\n")
  }, error = function(e2) {
    cat("  ✗ 备用安装也失败:", e2$message, "\n\n")
  })
})

cat("步骤 4: 验证安装...\n")
if (requireNamespace("CITEViz", quietly = TRUE)) {
  library(CITEViz)
  cat("  ✓ CITEViz 可以加载\n")
  cat("  版本:", as.character(packageVersion("CITEViz")), "\n")

  # 检查关键函数
  if (exists("run_app", where = "package:CITEViz")) {
    cat("  ✓ run_app 函数存在\n")
  } else {
    cat("  ✗ run_app 函数不存在\n")
  }
} else {
  cat("  ✗ CITEViz 仍无法加载\n")
}

cat("\n✓ 重新安装完成\n")
cat("请重启 R session 使改动生效\n\n")
```

---

## 第 4 步：降级关键依赖包（推荐）

由于 CITEViz 可能是在旧版本环境开发的，降级关键包可能解决兼容性问题。

```{r downgrade-packages, eval=FALSE}
cat(strrep("=", 80), "\n")
cat("降级关键包到兼容版本\n")
cat(strrep("=", 80), "\n\n")

# 推荐的兼容版本组合
compatible_versions <- list(
  ggplot2 = "3.3.6",
  shiny = "1.7.4",
  DT = "0.28"
)

cat("将安装以下兼容版本:\n")
for (pkg in names(compatible_versions)) {
  cat("  ", pkg, ":", compatible_versions[[pkg]], "\n")
}

cat("\n确认继续? (这会影响其他依赖这些包的分析)\n")
cat("如果确认，继续执行下面的代码\n\n")

# 执行降级
for (pkg in names(compatible_versions)) {
  target_version <- compatible_versions[[pkg]]

  cat("处理", pkg, "...\n")

  # 检查当前版本
  if (requireNamespace(pkg, quietly = TRUE)) {
    current_version <- as.character(packageVersion(pkg))
    cat("  当前版本:", current_version, "\n")

    if (current_version != target_version) {
      cat("  降级到", target_version, "...\n")

      # 卸载现有版本
      remove.packages(pkg)

      # 安装指定版本
      remotes::install_version(pkg, version = target_version,
                               repos = "http://cran.rstudio.com/")

      cat("  ✓ 完成\n\n")
    } else {
      cat("  ✓ 版本已是目标版本，跳过\n\n")
    }
  }
}

cat("✓ 降级完成\n")
cat("必须重启 R session！\n\n")
```

---

## 第 5 步：测试修复后的 CITEViz

重启 R 后运行此部分。

```{r test-citeviz-after-fix}
cat(strrep("=", 80), "\n")
cat("测试 CITEViz 功能\n")
cat(strrep("=", 80), "\n\n")

# 重新加载包
library(CITEViz)
library(Seurat)

cat("1. 包版本确认:\n")
cat("   CITEViz:", as.character(packageVersion("CITEViz")), "\n")
cat("   Seurat:", as.character(packageVersion("Seurat")), "\n")
cat("   shiny:", as.character(packageVersion("shiny")), "\n")
cat("   ggplot2:", as.character(packageVersion("ggplot2")), "\n\n")

cat("2. 测试空启动:\n")
cat("   尝试启动 CITEViz 空界面...\n")

tryCatch({
  # 这应该会打开浏览器
  # 如果成功，说明 CITEViz 基本功能正常
  cat("   运行 CITEViz::run_app()\n")
  cat("   （这将在浏览器中打开，按 Ctrl+C 停止）\n\n")

  # 注意：这个会阻塞，所以在实际测试时要小心
  # CITEViz::run_app()

  cat("   提示：要实际测试，请在 R Console 中运行:\n")
  cat("   CITEViz::run_app()\n\n")

  cat("   ✓ 函数可以调用（实际启动需在 Console 中测试）\n\n")

}, error = function(e) {
  cat("   ✗ 测试失败:", e$message, "\n")
  cat("   CITEViz 可能仍有问题\n\n")
})
```

---

## 第 6 步：如果仍然失败的最终方案

```{r final-workaround}
cat(strrep("=", 80), "\n")
cat("最终解决方案\n")
cat(strrep("=", 80), "\n\n")

cat("如果上述所有方法都失败，可能的原因:\n\n")

cat("1. CITEViz 包本身与您的系统不兼容\n")
cat("   - R 版本太新（CITEViz 可能只支持 R 4.0-4.2）\n")
cat("   - 操作系统特定问题\n")
cat("   - 依赖包的底层库版本冲突\n\n")

cat("2. CITEViz GitHub 仓库可能已停止维护\n")
cat("   - 检查最后更新时间\n")
cat("   - 查看 Issues 是否有类似问题\n\n")

cat("3. 需要特定的环境配置\n")
cat("   - 可能需要在 Docker 容器中运行\n")
cat("   - 或使用 conda 环境隔离\n\n")

cat("建议的行动:\n\n")

cat("方案 A: 使用 Docker 运行 CITEViz\n")
cat("  如果 CITEViz 提供 Docker 镜像，这是最稳定的方式\n\n")

cat("方案 B: 使用旧版本 R 环境\n")
cat("  创建一个 R 4.1 或 R 4.2 的 conda 环境\n")
cat("  在该环境中重新安装所有包\n\n")

cat("方案 C: 联系 CITEViz 作者\n")
cat("  在 GitHub 上提 Issue 报告这个错误\n")
cat("  提供完整的环境信息和错误日志\n\n")

cat("方案 D: 手动实现 CITEViz 的核心功能\n")
cat("  使用 Seurat 和 ggplot2 重现 CITEViz 的主要可视化\n")
cat("  创建自定义的 Shiny app\n\n")
```

---

## 使用指南

### 第一次运行

1. **运行第 1 步**（诊断环境）- 了解当前状态
2. **运行第 2 步**（检查安装）- 确认 CITEViz 是否完整
3. **如果需要，运行第 3 步**（重新安装）- 手动运行代码块
4. **运行第 4 步**（降级包）- 手动运行代码块
5. **重启 R session**
6. **运行第 5 步**（测试）- 验证修复

### 快速修复（推荐流程）

如果您确定是包版本问题：

```r
# 在 R Console 中直接运行

# 1. 降级 ggplot2
remove.packages("ggplot2")
remotes::install_version("ggplot2", version = "3.3.6")

# 2. 重新安装 CITEViz
remove.packages("CITEViz")
remotes::install_github("garberlab/CITEViz", force = TRUE)

# 3. 重启 R

# 4. 测试
library(CITEViz)
CITEViz::run_app()
```

### 如果仍然失败

查看第 6 步的最终方案，考虑：
- 使用 Docker 环境
- 创建隔离的旧版本 R 环境
- 联系软件作者获取支持

---

## 环境信息

```{r session-info}
sessionInfo()
```

---

## 附录：CITEViz 相关资源

- **GitHub 仓库**: https://github.com/garberlab/CITEViz
- **论文/文档**: 查看 GitHub README
- **相关 Issues**: 搜索类似的错误报告

如果 GitHub 上有人遇到相同问题，可能会有解决方案或 workaround。
