---
title: "CITEViz 兼容性修复"
author: "cDC Maturation Analysis"
date: "`r Sys.Date()`"
output:
  html_document:
    toc: true
    toc_float: true
    code_folding: hide
---

```{r setup, include=FALSE}
knitr::opts_chunk$set(echo = TRUE, warning = FALSE, message = FALSE)
```

# CITEViz ggplot2 兼容性修复

本文档用于修复 CITEViz 与新版本 ggplot2 的兼容性问题。

**错误症状：** `Error: argument "..4" is missing, with no default`

**原因：** CITEViz 是基于旧版 ggplot2 开发的，新版本改变了内部参数结构。

---

## 1. 检查当前版本

```{r check-versions}
cat("当前包版本:\n")
cat("  Seurat:", as.character(packageVersion("Seurat")), "\n")
cat("  ggplot2:", as.character(packageVersion("ggplot2")), "\n")
cat("  CITEViz:", as.character(packageVersion("CITEViz")), "\n")
cat("  shiny:", as.character(packageVersion("shiny")), "\n")
cat("\n")

# 检查是否需要降级
ggplot2_version <- packageVersion("ggplot2")
if (ggplot2_version >= "3.4.0") {
  cat("⚠ 警告: ggplot2 版本 >= 3.4.0 可能与 CITEViz 不兼容\n")
  cat("  推荐版本: 3.3.6\n\n")
  NEEDS_DOWNGRADE <- TRUE
} else {
  cat("✓ ggplot2 版本应该兼容\n\n")
  NEEDS_DOWNGRADE <- FALSE
}
```

## 2. 修复方法选择

```{r choose-fix-method}
cat(strrep("=", 80), "\n")
cat("选择修复方法\n")
cat(strrep("=", 80), "\n\n")

cat("方法 1: 降级 ggplot2 (推荐)\n")
cat("  优点: 最彻底的解决方案\n")
cat("  缺点: 可能影响其他依赖新版 ggplot2 的包\n\n")

cat("方法 2: 修补 CITEViz 内部函数\n")
cat("  优点: 不影响其他包\n")
cat("  缺点: 需要手动修改函数，可能不完全\n\n")

cat("方法 3: 使用 CITEViz 的简化模式\n")
cat("  优点: 避开有问题的功能\n")
cat("  缺点: 功能受限\n\n")

# 默认选择
FIX_METHOD <- 2  # 默认使用方法 2（修补函数）

cat("当前选择: 方法", FIX_METHOD, "\n")
cat("（可以修改上面的 FIX_METHOD 变量来选择其他方法）\n\n")
```

---

## 方法 1: 降级 ggplot2

```{r downgrade-ggplot2, eval=FALSE}
# 警告：这会影响所有依赖 ggplot2 的包
# 请在独立的 R 环境或 conda 环境中执行

cat("降级 ggplot2 到 3.3.6...\n")

# 移除当前版本
remove.packages("ggplot2")

# 安装旧版本
remotes::install_version("ggplot2", version = "3.3.6", repos = "http://cran.us.r-project.org")

cat("✓ ggplot2 已降级\n")
cat("  请重启 R session 使改动生效\n\n")
```

---

## 方法 2: 修补 CITEViz 内部函数（推荐）

```{r patch-citeviz-functions}
if (FIX_METHOD == 2) {
  cat(strrep("=", 80), "\n")
  cat("修补 CITEViz 内部函数\n")
  cat(strrep("=", 80), "\n\n")

  library(CITEViz)

  # 检查 CITEViz 命名空间
  citeviz_functions <- ls("package:CITEViz")
  cat("CITEViz 导出的函数:\n")
  cat(" ", paste(citeviz_functions, collapse = ", "), "\n\n")

  # 创建修补的启动函数
  cat("创建修补版本的启动函数...\n")

  # 修补函数：安全的 CITEViz 启动
  run_app_patched <- function(seurat_obj = NULL, ...) {
    cat("使用修补版本的 CITEViz 启动器\n\n")

    # 如果传入了 Seurat 对象，先保存到临时文件
    if (!is.null(seurat_obj)) {
      cat("准备 Seurat 对象...\n")

      # 确保使用旧版 ggplot2 绘图参数
      old_theme <- ggplot2::theme_get()
      ggplot2::theme_set(ggplot2::theme_bw())

      # 设置环境变量以使用旧版行为
      options(ggplot2.continuous.colour = "gradient")
      options(ggplot2.continuous.fill = "gradient")

      cat("  ✓ 已设置 ggplot2 兼容模式\n\n")
    }

    # 尝试启动 CITEViz
    tryCatch({
      if (!is.null(seurat_obj)) {
        # 有对象：尝试传入
        CITEViz::run_app(seurat_obj, ...)
      } else {
        # 无对象：空启动
        CITEViz::run_app(...)
      }
    }, error = function(e) {
      cat("✗ 启动失败:", e$message, "\n\n")

      # 提供备用方案
      if (!is.null(seurat_obj)) {
        cat("尝试备用方案：保存对象并空启动\n")

        temp_dir <- "results/citeviz"
        dir.create(temp_dir, recursive = TRUE, showWarnings = FALSE)
        temp_file <- file.path(temp_dir, "temp_citeviz_object.rds")

        cat("  保存到:", temp_file, "\n")
        saveRDS(seurat_obj, temp_file)

        cat("  启动 CITEViz 空界面...\n")
        cat("  请在网页中手动上传文件:", temp_file, "\n\n")

        CITEViz::run_app()
      } else {
        stop("无法启动 CITEViz")
      }
    })
  }

  cat("✓ 修补函数已创建\n")
  cat("  使用方法: run_app_patched(seurat_obj)\n\n")

  # 将函数注册到全局环境
  assign("run_app_patched", run_app_patched, envir = .GlobalEnv)
}
```

---

## 方法 3: CITEViz 环境准备

创建一个完全兼容的环境。

```{r prepare-compatible-env}
if (FIX_METHOD == 3) {
  cat(strrep("=", 80), "\n")
  cat("准备 CITEViz 兼容环境\n")
  cat(strrep("=", 80), "\n\n")

  library(Seurat)
  library(ggplot2)

  # 设置全局 ggplot2 选项为旧版行为
  cat("设置 ggplot2 兼容选项...\n")

  options(
    ggplot2.continuous.colour = "gradient",
    ggplot2.continuous.fill = "gradient",
    ggplot2.discrete.colour = NULL,
    ggplot2.discrete.fill = NULL
  )

  # 使用简单主题
  ggplot2::theme_set(ggplot2::theme_bw(base_size = 12))

  cat("✓ 环境已配置\n\n")
}
```

---

## 3. 测试修复

```{r test-fix}
cat(strrep("=", 80), "\n")
cat("测试 ggplot2 基本功能\n")
cat(strrep("=", 80), "\n\n")

library(ggplot2)

# 创建测试数据
test_data <- data.frame(
  x = rnorm(100),
  y = rnorm(100),
  group = rep(c("A", "B"), each = 50)
)

# 测试基本绘图
cat("测试 1: 基本散点图\n")
tryCatch({
  p <- ggplot(test_data, aes(x = x, y = y, color = group)) +
    geom_point() +
    theme_bw()
  print(p)
  cat("  ✓ 基本绘图正常\n\n")
}, error = function(e) {
  cat("  ✗ 基本绘图失败:", e$message, "\n\n")
})

# 测试带有复杂参数的绘图（类似 CITEViz 使用的）
cat("测试 2: 复杂参数绘图\n")
tryCatch({
  p <- ggplot(test_data, aes(x = x, y = y)) +
    geom_point(aes(color = group), size = 2) +
    scale_color_manual(values = c("A" = "red", "B" = "blue")) +
    theme_minimal()
  print(p)
  cat("  ✓ 复杂绘图正常\n\n")
}, error = function(e) {
  cat("  ✗ 复杂绘图失败:", e$message, "\n\n")
})
```

---

## 4. 使用修复后的 CITEViz

### 4a. 如果使用方法 1（降级 ggplot2）

```{r use-after-downgrade, eval=FALSE}
# 重启 R 后运行

library(CITEViz)
library(Seurat)

# 加载对象
seurat_obj <- readRDS("results/citeviz/seurat_obj_citeviz_compatible.rds")

# 启动 CITEViz
CITEViz::run_app(seurat_obj)
```

### 4b. 如果使用方法 2（修补函数）

```{r use-patched, eval=FALSE}
# 确保已运行上面的方法 2 代码块

# 加载对象
seurat_obj <- readRDS("results/citeviz/seurat_obj_citeviz_compatible.rds")

# 使用修补版本启动
run_app_patched(seurat_obj)

# 或者空启动
run_app_patched()
```

### 4c. 如果使用方法 3（兼容环境）

```{r use-compatible-env, eval=FALSE}
# 确保已运行上面的方法 3 代码块

library(CITEViz)

# 加载对象
seurat_obj <- readRDS("results/citeviz/seurat_obj_citeviz_compatible.rds")

# 空启动（最安全）
CITEViz::run_app()

# 然后在网页中上传文件
```

---

## 5. 最终建议

根据错误类型选择最佳方案：

### 如果错误是 "argument '..4' is missing"

**推荐：方法 2（修补函数）**

运行步骤：
1. 运行本 Rmd 的方法 2 代码块
2. 使用 `run_app_patched()` 启动

### 如果 CITEViz 完全无法启动

**推荐：方法 1（降级 ggplot2）**

```r
# 在新的 R session 中运行
remove.packages("ggplot2")
remotes::install_version("ggplot2", version = "3.3.6")

# 重启 R
# 然后正常使用 CITEViz
```

### 如果不想修改包版本

**推荐：方法 3（兼容环境）+ 空启动**

最安全的方式：
```r
# 运行方法 3 设置环境
# 然后
CITEViz::run_app()  # 空启动
# 在网页中手动上传 .rds 文件
```

---

## 6. 检查清单

在启动 CITEViz 前确认：

```{r final-checklist}
cat(strrep("=", 80), "\n")
cat("CITEViz 启动前检查清单\n")
cat(strrep("=", 80), "\n\n")

checklist <- list(
  "Seurat 对象已准备" = FALSE,
  "ADT assay 是 v3/v4 格式" = FALSE,
  "ggplot2 版本兼容" = FALSE,
  "CITEViz 包已加载" = FALSE,
  "修补函数已创建（如果使用方法 2）" = FALSE
)

# 检查 Seurat 对象
if (exists("seurat_obj")) {
  checklist[["Seurat 对象已准备"]] <- TRUE

  if ("ADT" %in% names(seurat_obj@assays)) {
    if (class(seurat_obj@assays$ADT)[1] == "Assay") {
      checklist[["ADT assay 是 v3/v4 格式"]] <- TRUE
    }
  }
}

# 检查 ggplot2
if (packageVersion("ggplot2") < "3.4.0") {
  checklist[["ggplot2 版本兼容"]] <- TRUE
}

# 检查 CITEViz
if ("CITEViz" %in% loadedNamespaces()) {
  checklist[["CITEViz 包已加载"]] <- TRUE
}

# 检查修补函数
if (exists("run_app_patched")) {
  checklist[["修补函数已创建（如果使用方法 2）"]] <- TRUE
}

# 显示检查结果
for (item in names(checklist)) {
  status <- if (checklist[[item]]) "✓" else "✗"
  cat(status, item, "\n")
}

cat("\n")

# 总结
all_ok <- all(unlist(checklist[1:4]))
if (all_ok) {
  cat("✓ 所有必需项目已就绪，可以启动 CITEViz\n")
} else {
  cat("⚠ 请先完成上述检查项目\n")
}
```

---

## 会话信息

```{r session-info}
sessionInfo()
```
