---
title: "CITEViz ADT 交互式分析"
author: "cDC Maturation Analysis"
date: "`r Sys.Date()`"
output:
  html_document:
    toc: true
    toc_float: true
    toc_depth: 3
    code_folding: hide
    theme: united
---

```{r setup, include=FALSE}
knitr::opts_chunk$set(
  echo = TRUE,
  warning = FALSE,
  message = FALSE,
  fig.width = 10,
  fig.height = 8
)
```

# CITEViz 交互式 ADT 分析

本文档用于启动 CITEViz 进行 CITE-seq ADT（抗体）数据的交互式分析。

## 1. 加载必需的包

```{r load-libraries}
library(Seurat)
library(SeuratObject)
library(CITEViz)

cat("Seurat 版本:", as.character(packageVersion("Seurat")), "\n")
cat("CITEViz 版本:", as.character(packageVersion("CITEViz")), "\n")
```

## 2. 检测和加载 Seurat 对象

```{r detect-input-file}
# 自动检测可用的 Seurat 对象文件
possible_input_files <- c(
  # 根据截图，优先查找这个路径
  "06_CITEViz/results/integrated/Robjects/seurat_obj_annotated.rds",

  # 其他可能的位置
  "results/integrated/Robjects/seurat_obj_annotated.rds",
  "results/integrated/Robjects/seurat_obj_for_annotation.rds",
  "results/cDC1/Robjects/seurat_obj_annotated.rds",
  "results/cDC2/Robjects/seurat_obj_annotated.rds",
  "seurat_obj_annotated.rds"
)

cat("\n", strrep("=", 80), "\n")
cat("检测 Seurat 对象文件\n")
cat(strrep("=", 80), "\n\n")

INPUT_FILE <- NULL
for (file_path in possible_input_files) {
  if (file.exists(file_path)) {
    INPUT_FILE <- file_path
    file_size <- file.size(file_path) / 1024^2  # MB
    cat("✓ 找到文件:", file_path, sprintf("(%.1f MB)", file_size), "\n")
    break
  }
}

if (is.null(INPUT_FILE)) {
  cat("✗ 未找到 Seurat 对象文件\n\n")
  cat("查找的位置:\n")
  for (file_path in possible_input_files) {
    cat("  -", file_path, "\n")
  }
  stop("\n请确保 Seurat 对象文件存在于上述位置之一")
}

cat("\n加载 Seurat 对象...\n")
seurat_obj <- readRDS(INPUT_FILE)

cat("  细胞数:", ncol(seurat_obj), "\n")
cat("  基因数:", nrow(seurat_obj), "\n")
cat("  Assay:", paste(names(seurat_obj@assays), collapse = ", "), "\n")
```

## 3. 检查 Seurat 版本兼容性

```{r check-compatibility}
cat("\n", strrep("=", 80), "\n")
cat("Seurat 版本兼容性检查\n")
cat(strrep("=", 80), "\n\n")

seurat_version <- packageVersion("Seurat")
cat("当前 Seurat 版本:", as.character(seurat_version), "\n\n")

# 检查 Assay 类型
cat("Assay 类型检查:\n")
for (assay_name in names(seurat_obj@assays)) {
  assay_class <- class(seurat_obj@assays[[assay_name]])[1]
  is_v5 <- assay_class == "Assay5"

  status <- if (is_v5) "⚠ Assay5 (需要转换)" else "✓ Assay (兼容)"
  cat("  ", assay_name, ":", assay_class, "-", status, "\n")
}

cat("\n")
```

## 4. 格式转换（Seurat v5 → v4）

仅当检测到 Assay5 时执行转换。

```{r convert-format}
NEEDS_CONVERSION <- FALSE

# 检查是否需要转换
for (assay_name in names(seurat_obj@assays)) {
  if (inherits(seurat_obj@assays[[assay_name]], "Assay5")) {
    NEEDS_CONVERSION <- TRUE
    break
  }
}

if (NEEDS_CONVERSION) {
  cat(strrep("=", 80), "\n")
  cat("执行格式转换（Assay5 → Assay）\n")
  cat(strrep("=", 80), "\n\n")

  for (assay_name in names(seurat_obj@assays)) {
    current_assay <- seurat_obj@assays[[assay_name]]

    if (inherits(current_assay, "Assay5")) {
      cat("转换", assay_name, "...\n")

      # 方法 1: 使用 as() 强制转换
      method1_success <- FALSE
      tryCatch({
        new_assay <- as(current_assay, "Assay")
        seurat_obj@assays[[assay_name]] <- new_assay
        method1_success <- TRUE
        cat("  ✓ 方法 1 成功\n")
      }, error = function(e) {
        cat("  ⚠ 方法 1 失败:", e$message, "\n")
      })

      # 如果方法 1 失败，尝试方法 2
      if (!method1_success) {
        cat("  尝试备用方法（手动重建）...\n")

        method2_success <- FALSE
        tryCatch({
          # 提取所有层的数据
          counts <- LayerData(current_assay, layer = "counts")
          data <- LayerData(current_assay, layer = "data")

          # 创建新的 v3/v4 Assay
          new_assay <- CreateAssayObject(counts = counts)
          new_assay <- SetAssayData(new_assay, slot = "data", new.data = data)

          # 如果有 scale.data
          if ("scale.data" %in% names(current_assay@layers)) {
            scale_data <- LayerData(current_assay, layer = "scale.data")
            new_assay <- SetAssayData(new_assay, slot = "scale.data", new.data = scale_data)
          }

          # 赋值回去
          seurat_obj@assays[[assay_name]] <- new_assay
          method2_success <- TRUE
          cat("  ✓ 方法 2 成功\n")
        }, error = function(e2) {
          cat("  ✗ 方法 2 也失败:", e2$message, "\n")
        })

        if (!method2_success) {
          cat("  ⚠ 所有转换方法都失败，保留原始 Assay5\n")
          cat("  注意：这可能导致 CITEViz 对此 Assay 的功能受限\n")
        }
      }

    } else {
      cat(assay_name, "已是 v3/v4 格式，跳过\n")
    }
  }

  cat("\n转换完成\n\n")

  # 验证转换结果
  cat("转换后的 Assay 类型:\n")
  for (assay_name in names(seurat_obj@assays)) {
    assay_class <- class(seurat_obj@assays[[assay_name]])[1]
    status <- if (assay_class == "Assay5") "✗ 仍是 Assay5（转换失败）" else "✓ 已转换"
    cat("  ", assay_name, ":", assay_class, "-", status, "\n")
  }

  cat("\n")

  # CITEViz 主要关注 ADT 数据
  if (inherits(seurat_obj@assays[["ADT"]], "Assay")) {
    cat("✓ 重要：ADT assay 已是 v3/v4 格式，CITEViz 应该可以正常工作\n")
    cat("  （RNA assay 的格式对 CITEViz 影响较小）\n")
  } else if (inherits(seurat_obj@assays[["ADT"]], "Assay5")) {
    cat("⚠ 警告：ADT assay 仍是 Assay5 格式，CITEViz 可能无法正常工作\n")
  }

} else {
  cat("✓ 所有 Assay 已是 v3/v4 格式，无需转换\n")
}

cat("\n")
```

## 5. 降采样（可选，加快加载速度）

```{r downsample}
# 配置参数
DOWNSAMPLE <- TRUE
MAX_CELLS <- 10000

if (DOWNSAMPLE && ncol(seurat_obj) > MAX_CELLS) {
  cat(strrep("=", 80), "\n")
  cat("降采样细胞\n")
  cat(strrep("=", 80), "\n\n")

  cat("原始细胞数:", ncol(seurat_obj), "\n")
  cat("目标细胞数:", MAX_CELLS, "\n")

  set.seed(42)
  sampled_cells <- sample(colnames(seurat_obj), MAX_CELLS)
  seurat_obj <- seurat_obj[, sampled_cells]

  cat("✓ 降采样完成，当前细胞数:", ncol(seurat_obj), "\n\n")
} else if (DOWNSAMPLE) {
  cat("细胞数未超过阈值 (", MAX_CELLS, ")，无需降采样\n\n")
} else {
  cat("降采样已禁用\n\n")
}
```

## 6. 检查 ADT 数据

```{r check-adt}
cat(strrep("=", 80), "\n")
cat("ADT 数据检查\n")
cat(strrep("=", 80), "\n\n")

if (!"ADT" %in% names(seurat_obj@assays)) {
  stop("✗ 错误：此 Seurat 对象没有 ADT 数据\n",
       "可用的 Assay: ", paste(names(seurat_obj@assays), collapse = ", "))
}

cat("✓ ADT assay 存在\n")

# 获取 ADT 特征数
adt_features <- rownames(seurat_obj@assays$ADT)
cat("  ADT 特征数:", length(adt_features), "\n")
cat("  前 10 个 ADT:\n")
cat("   ", paste(head(adt_features, 10), collapse = ", "), "\n")

if (length(adt_features) > 10) {
  cat("    ... 还有", length(adt_features) - 10, "个\n")
}

cat("\n")

# 检查降维结果
cat("降维结果:\n")
if (length(seurat_obj@reductions) > 0) {
  for (reduction_name in names(seurat_obj@reductions)) {
    cat("  ✓", reduction_name, "\n")
  }
} else {
  cat("  ⚠ 未找到降维结果\n")
}

cat("\n")

# 检查细胞注释
if ("author_annotation" %in% colnames(seurat_obj@meta.data)) {
  cell_types <- table(seurat_obj$author_annotation)
  cat("细胞类型分布:\n")
  for (ct in names(cell_types)) {
    cat("  ", ct, ":", cell_types[ct], "\n")
  }
}

cat("\n")
```

## 7. 保存处理后的对象（可选）

```{r save-processed}
# 是否保存处理后的对象
SAVE_PROCESSED <- TRUE

if (SAVE_PROCESSED && NEEDS_CONVERSION) {
  output_dir <- "results/citeviz"
  dir.create(output_dir, recursive = TRUE, showWarnings = FALSE)

  output_file <- file.path(output_dir, "seurat_obj_citeviz_compatible.rds")

  cat("保存处理后的对象...\n")
  cat("  输出:", output_file, "\n")

  saveRDS(seurat_obj, output_file)

  cat("  ✓ 保存成功\n\n")
}
```

## 8. 启动 CITEViz

```{r launch-citeviz, eval=FALSE}
# 注意：这个代码块需要交互式运行，不能在 knit 时执行

cat(strrep("=", 80), "\n")
cat("启动 CITEViz\n")
cat(strrep("=", 80), "\n\n")

cat("CITEViz 将在浏览器中打开\n")
cat("使用 Ctrl+C 或 ESC 停止\n\n")

# 尝试不同的启动函数
if (exists("run_app", where = "package:CITEViz")) {
  cat("使用 run_app() 启动...\n\n")
  CITEViz::run_app(seurat_obj)
} else if (exists("launchApp", where = "package:CITEViz")) {
  cat("使用 launchApp() 启动...\n\n")
  CITEViz::launchApp(seurat_obj)
} else if (exists("CITEViz", where = "package:CITEViz")) {
  cat("使用 CITEViz() 启动...\n\n")
  CITEViz::CITEViz(seurat_obj)
} else {
  cat("✗ 错误：未找到 CITEViz 启动函数\n\n")
  cat("可用函数:\n")
  print(ls("package:CITEViz"))
}
```

---

## 使用说明

### 在 RStudio 中运行

1. **打开此文件**：在 RStudio 中打开 `6.CITEViz_analysis.Rmd`

2. **运行前 7 个代码块**：点击每个代码块右上角的绿色箭头，或使用 `Ctrl+Shift+Enter`

3. **交互式启动 CITEViz**：
   - 在 R Console 中运行：
   ```r
   CITEViz::run_app(seurat_obj)
   ```
   - 或者直接运行第 8 个代码块

### 在 R 命令行中运行

```r
# 加载文档并运行
rmarkdown::render('6.CITEViz_analysis.Rmd')

# 然后在 R 中加载对象
seurat_obj <- readRDS("results/citeviz/seurat_obj_citeviz_compatible.rds")

# 启动 CITEViz
CITEViz::run_app(seurat_obj)
```

### 故障排查

**如果遇到 `[object Object]` 错误：**
- 确保已运行格式转换步骤（第 4 节）
- 检查所有 Assay 都已转换为 v3/v4 格式（不是 Assay5）

**如果 CITEViz 加载缓慢：**
- 减少 `MAX_CELLS` 参数（例如改为 5000）
- 重新运行降采样步骤（第 5 节）

**如果找不到输入文件：**
- 检查 `possible_input_files` 列表（第 2 节）
- 添加您的文件实际路径
- 确保文件名为 `seurat_obj_annotated.rds`

---

## 会话信息

```{r session-info}
sessionInfo()
```
