---
title: "ggplot2 降级修复（CITEViz 兼容）"
author: "cDC Maturation Analysis"
date: "`r Sys.Date()`"
output: html_document
---

```{r setup, include=FALSE}
knitr::opts_chunk$set(echo = TRUE, warning = FALSE, message = FALSE)
```

# ggplot2 降级到 3.3.6（CITEViz 兼容版本）

**问题：** 从 CRAN 下载失败

**原因：** 网络问题或镜像源不可用

**解决方案：** 尝试多个下载源和方法

---

## 方法 1：使用不同的 CRAN 镜像

```{r method1-mirror, eval=FALSE}
cat("方法 1: 尝试多个 CRAN 镜像\n")
cat(strrep("=", 80), "\n\n")

# 卸载当前版本
if ("ggplot2" %in% installed.packages()[,"Package"]) {
  cat("卸载当前 ggplot2 版本...\n")
  remove.packages("ggplot2")
  cat("  ✓ 已卸载\n\n")
}

# 多个镜像源
mirrors <- c(
  "https://cran.r-project.org",
  "https://cloud.r-project.org",
  "https://mirrors.tuna.tsinghua.edu.cn/CRAN",  # 清华镜像
  "https://mirrors.ustc.edu.cn/CRAN",           # 中科大镜像
  "http://cran.us.r-project.org"
)

success <- FALSE

for (mirror in mirrors) {
  cat("尝试镜像:", mirror, "\n")

  tryCatch({
    remotes::install_version("ggplot2",
                             version = "3.3.6",
                             repos = mirror,
                             upgrade = "never")

    # 验证安装
    if (requireNamespace("ggplot2", quietly = TRUE)) {
      installed_version <- as.character(packageVersion("ggplot2"))
      if (installed_version == "3.3.6") {
        cat("  ✓ 成功从", mirror, "安装 ggplot2 3.3.6\n\n")
        success <- TRUE
        break
      }
    }
  }, error = function(e) {
    cat("  ✗ 失败:", e$message, "\n\n")
  })
}

if (success) {
  cat(strrep("=", 80), "\n")
  cat("✓ ggplot2 3.3.6 安装成功\n")
  cat(strrep("=", 80), "\n\n")
} else {
  cat(strrep("=", 80), "\n")
  cat("✗ 方法 1 失败，请尝试方法 2\n")
  cat(strrep("=", 80), "\n\n")
}
```

---

## 方法 2：使用二进制包（Windows/Mac）

```{r method2-binary, eval=FALSE}
cat("方法 2: 使用预编译的二进制包\n")
cat(strrep("=", 80), "\n\n")

# 卸载当前版本
if ("ggplot2" %in% installed.packages()[,"Package"]) {
  remove.packages("ggplot2")
}

# 根据操作系统选择二进制包
os_type <- .Platform$OS.type
cat("操作系统:", os_type, "\n\n")

if (os_type == "windows") {
  cat("使用 Windows 二进制包\n")
  install.packages("ggplot2",
                   repos = "https://cloud.r-project.org",
                   type = "win.binary",
                   dependencies = TRUE)
} else if (Sys.info()["sysname"] == "Darwin") {
  cat("使用 Mac 二进制包\n")
  install.packages("ggplot2",
                   repos = "https://cloud.r-project.org",
                   type = "mac.binary",
                   dependencies = TRUE)
} else {
  cat("Linux 系统，使用源码安装\n")
  # Linux 上尝试从源码编译
  install.packages("ggplot2",
                   repos = "https://cloud.r-project.org",
                   type = "source")
}

# 验证
if (requireNamespace("ggplot2", quietly = TRUE)) {
  cat("\n✓ ggplot2 安装成功\n")
  cat("  版本:", as.character(packageVersion("ggplot2")), "\n")
} else {
  cat("\n✗ 安装失败\n")
}
```

---

## 方法 3：从 GitHub 安装特定版本

```{r method3-github, eval=FALSE}
cat("方法 3: 从 GitHub 安装 ggplot2 3.3.6\n")
cat(strrep("=", 80), "\n\n")

# 卸载当前版本
if ("ggplot2" %in% installed.packages()[,"Package"]) {
  remove.packages("ggplot2")
}

# 从 GitHub 安装特定 tag/版本
tryCatch({
  if (!requireNamespace("remotes", quietly = TRUE)) {
    install.packages("remotes")
  }

  # ggplot2 3.3.6 对应的 GitHub tag 是 v3.3.6
  remotes::install_github("tidyverse/ggplot2@v3.3.6",
                          upgrade = "never")

  # 验证
  if (requireNamespace("ggplot2", quietly = TRUE)) {
    installed_version <- as.character(packageVersion("ggplot2"))
    cat("\n✓ 安装成功\n")
    cat("  版本:", installed_version, "\n")

    if (installed_version == "3.3.6") {
      cat("  ✓ 版本正确\n")
    } else {
      cat("  ⚠ 版本不是 3.3.6，但可能也兼容\n")
    }
  }
}, error = function(e) {
  cat("\n✗ 安装失败:", e$message, "\n")
})
```

---

## 方法 4：保持当前版本，修改 CITEViz 使用方式

如果降级持续失败，可以尝试在当前 ggplot2 版本下使用 CITEViz：

```{r method4-workaround, eval=FALSE}
cat("方法 4: 不降级 ggplot2，使用兼容性设置\n")
cat(strrep("=", 80), "\n\n")

library(ggplot2)
library(Seurat)

cat("当前 ggplot2 版本:", as.character(packageVersion("ggplot2")), "\n\n")

# 设置 ggplot2 选项为旧版行为
cat("设置兼容选项...\n")

options(
  ggplot2.continuous.colour = "gradient",
  ggplot2.continuous.fill = "gradient",
  ggplot2.discrete.colour = NULL,
  ggplot2.discrete.fill = NULL
)

# 使用简单主题
ggplot2::theme_set(ggplot2::theme_bw(base_size = 12))

cat("  ✓ 已设置\n\n")

cat("测试绘图...\n")
test_data <- data.frame(x = rnorm(100), y = rnorm(100), group = rep(c("A", "B"), 50))

tryCatch({
  p <- ggplot(test_data, aes(x = x, y = y, color = group)) +
    geom_point() +
    theme_bw()
  print(p)
  cat("  ✓ 绘图正常\n\n")
}, error = function(e) {
  cat("  ✗ 绘图失败:", e$message, "\n\n")
})

cat("现在尝试启动 CITEViz:\n")
cat("  library(CITEViz)\n")
cat("  CITEViz::run_app()\n\n")
```

---

## 方法 5：手动下载并安装

如果网络连接有问题，可以手动下载包：

```{r method5-manual, eval=FALSE}
cat("方法 5: 手动下载并安装\n")
cat(strrep("=", 80), "\n\n")

# 创建临时目录
temp_dir <- tempdir()
cat("临时目录:", temp_dir, "\n\n")

# 包的 URL（多个备用源）
pkg_urls <- c(
  "https://cran.r-project.org/src/contrib/Archive/ggplot2/ggplot2_3.3.6.tar.gz",
  "https://cloud.r-project.org/src/contrib/Archive/ggplot2/ggplot2_3.3.6.tar.gz",
  "https://mirrors.tuna.tsinghua.edu.cn/CRAN/src/contrib/Archive/ggplot2/ggplot2_3.3.6.tar.gz"
)

pkg_file <- file.path(temp_dir, "ggplot2_3.3.6.tar.gz")

download_success <- FALSE

for (url in pkg_urls) {
  cat("尝试下载:", url, "\n")

  tryCatch({
    download.file(url, pkg_file, method = "auto", quiet = FALSE)

    if (file.exists(pkg_file)) {
      cat("  ✓ 下载成功\n\n")
      download_success <- TRUE
      break
    }
  }, error = function(e) {
    cat("  ✗ 下载失败:", e$message, "\n\n")
  })
}

if (download_success) {
  cat("安装下载的包...\n")

  # 卸载旧版本
  if ("ggplot2" %in% installed.packages()[,"Package"]) {
    remove.packages("ggplot2")
  }

  # 从本地文件安装
  install.packages(pkg_file, repos = NULL, type = "source")

  # 验证
  if (requireNamespace("ggplot2", quietly = TRUE)) {
    cat("\n✓ 安装成功\n")
    cat("  版本:", as.character(packageVersion("ggplot2")), "\n")
  }

  # 清理
  unlink(pkg_file)
} else {
  cat("✗ 所有下载源都失败\n")
  cat("建议：检查网络连接或使用其他方法\n\n")
}
```

---

## 验证安装

运行此代码块验证 ggplot2 是否可用：

```{r verify-installation}
cat(strrep("=", 80), "\n")
cat("验证 ggplot2 安装\n")
cat(strrep("=", 80), "\n\n")

if (requireNamespace("ggplot2", quietly = TRUE)) {
  library(ggplot2)

  cat("✓ ggplot2 已安装\n")
  cat("  版本:", as.character(packageVersion("ggplot2")), "\n\n")

  # 测试基本功能
  cat("测试基本绘图功能...\n")

  test_data <- data.frame(
    x = rnorm(100),
    y = rnorm(100),
    group = rep(c("A", "B"), each = 50)
  )

  tryCatch({
    p <- ggplot(test_data, aes(x = x, y = y, color = group)) +
      geom_point() +
      scale_color_manual(values = c("A" = "red", "B" = "blue")) +
      theme_minimal()

    print(p)

    cat("\n✓ ggplot2 功能正常\n\n")

    # 检查版本兼容性
    ggplot2_version <- packageVersion("ggplot2")

    if (ggplot2_version == "3.3.6") {
      cat("✓ 版本正确（3.3.6），应该与 CITEViz 兼容\n")
    } else if (ggplot2_version < "3.4.0") {
      cat("✓ 版本 < 3.4.0，可能与 CITEViz 兼容\n")
    } else {
      cat("⚠ 版本 >= 3.4.0，可能需要使用兼容性设置\n")
      cat("  运行方法 4 的兼容性设置代码\n")
    }

  }, error = function(e) {
    cat("\n✗ ggplot2 功能异常:", e$message, "\n")
  })

} else {
  cat("✗ ggplot2 未安装或无法加载\n")
}
```

---

## 推荐流程

根据您的情况选择：

### 如果您在中国大陆

**推荐：方法 1（使用清华或中科大镜像）**

运行方法 1 代码块，它会自动尝试多个镜像。

### 如果您使用 Windows 或 Mac

**推荐：方法 2（使用二进制包）**

二进制包安装更快，不需要编译。

### 如果网络连接不稳定

**推荐：方法 4（保持当前版本 + 兼容性设置）**

不需要下载，直接使用当前版本但配置兼容选项。

### 如果以上都失败

**推荐：方法 3（从 GitHub 安装）**

或联系系统管理员检查网络/防火墙设置。

---

## 完成后的步骤

降级成功后：

1. **重启 R session**（重要！）
   - 菜单：Session → Restart R

2. **验证版本**
   ```r
   packageVersion("ggplot2")
   # 应该显示 [1] '3.3.6'
   ```

3. **返回 CITEViz 分析**
   - 打开 `6.CITEViz_analysis.Rmd`
   - 从第 1 节开始运行

4. **测试 CITEViz**
   ```r
   library(CITEViz)
   CITEViz::run_app()
   ```

---

## 会话信息

```{r session-info}
sessionInfo()
```
