---
title: "Slingshot 轨迹分析 - cDC 发育轨迹推断"
author: "GSE228544 CITE-seq Analysis Pipeline"
date: "`r Sys.Date()`"
output:
  html_document:
    toc: true
    toc_float: true
    toc_depth: 4
    number_sections: true
    theme: cosmo
    code_folding: show
    df_print: paged
    self_contained: true
---

```{r setup, include=FALSE}
knitr::opts_chunk$set(
  echo = TRUE,
  warning = FALSE,
  message = FALSE,
  fig.width = 12,
  fig.height = 10,
  dpi = 300
)
```

# 脚本说明 {.tabset}

## 概述

本脚本使用 **Slingshot** 进行 cDC 发育轨迹分析。

### Slingshot 简介

**Slingshot** 是一个快速、直观的轨迹推断工具，特别适合树状分支结构的发育轨迹。

#### 核心优势

| 特性 | 说明 | 优势 |
|------|------|------|
| **速度快** | 基于主曲线算法 | 几秒到几分钟完成 ⚡ |
| **Seurat集成** | 原生支持Seurat对象 | 无需格式转换 |
| **直观可视化** | 清晰的轨迹曲线 | 易于理解和展示 |
| **灵活性高** | 可手动指定起点/终点 | 适应多种场景 |
| **稳健性好** | 对参数不敏感 | 结果稳定 |

#### 与其他方法对比

| 方法 | **Slingshot** | Monocle3 | PAGA |
|------|-------------|----------|------|
| 速度 | **非常快** ⚡ | 慢 | 快 |
| 算法 | **主曲线 + MST** | 图学习 | 图抽象 |
| 适用拓扑 | **树状分支** | 复杂图 | 任意拓扑 |
| 易用性 | **最简单** ⭐ | 中等 | 中等 |
| 可视化 | **最直观** ⭐ | 复杂 | 抽象 |

### 主要功能

1. **三种UMAP空间完整支持**
   - RNA UMAP（基于基因表达）
   - ADT UMAP（基于表面蛋白）
   - WNN UMAP（加权整合，推荐）⭐

2. **轨迹推断**
   - 自动构建最小生成树（MST）
   - 主曲线拟合平滑轨迹
   - 伪时间计算
   - 多谱系支持

3. **差异分析**
   - 轨迹相关基因识别
   - 谱系特异基因
   - 分支点基因

4. **多模式支持**
   - cDC1 特异分析
   - cDC2 特异分析
   - 整合分析

### 输入数据

- **来源：** `4.downstream_analysis.Rmd` 输出
- **文件：** `results/{mode}/Robjects/seurat_obj_annotated.rds`
- **内容：** 完整Seurat对象，包含RNA/ADT/WNN降维、细胞注释等

### 输出结果

```
slingshot_analysis_{mode}/
├── data/
│   └── slingshot_object.rds           # Slingshot对象
├── Robjects/
│   ├── seurat_with_pseudotime.rds     # 添加伪时间的Seurat对象
│   └── trajectory_genes.rds           # 轨迹相关基因
├── Plots/
│   ├── Trajectory/                    # 轨迹图
│   │   ├── trajectory_rna_umap.png    # RNA UMAP轨迹
│   │   ├── trajectory_adt_umap.png    # ADT UMAP轨迹
│   │   ├── trajectory_wnn_umap.png    # WNN UMAP轨迹 ⭐
│   │   └── trajectory_curves_*.png    # 轨迹曲线详图
│   ├── Pseudotime/                    # 伪时间图
│   │   ├── pseudotime_rna_umap.png
│   │   ├── pseudotime_adt_umap.png
│   │   ├── pseudotime_wnn_umap.png
│   │   └── pseudotime_distribution.png
│   ├── Genes/                         # 基因表达
│   │   ├── trajectory_genes_heatmap.png
│   │   └── markers_along_trajectory_*.png
│   └── QC/
│       └── slingshot_qc_metrics.png
└── Tables/
    ├── pseudotime_by_cell.csv         # 每个细胞的伪时间
    ├── trajectory_genes.csv           # 轨迹相关基因
    ├── lineage_genes_*.csv            # 谱系特异基因
    └── cell_weights.csv               # 细胞在各谱系的权重
```

## 技术特性

### Slingshot 算法原理

#### 步骤1：聚类连接（Cluster-based MST）

```
Pre-cDC1s ────┐
              ├─── Proliferating ─── Early Mature ─── Mature cDC1
Pre-cDC2s ────┘                         │
                                        └─── Mature cDC2
```

基于细胞类型质心构建最小生成树（MST）。

#### 步骤2：主曲线拟合

在每条路径上拟合平滑的主曲线，作为轨迹。

```
细胞 ●●●●●
     ╲  ╲
主曲线 ━━━━━━━━━━━━━━━━━━━━━━→
```

#### 步骤3：伪时间计算

计算每个细胞沿曲线的弧长作为伪时间。

```
伪时间：0.0 ──→ 0.25 ──→ 0.5 ──→ 0.75 ──→ 1.0
细胞： Pre-cDC  Prolif   Early    Late    Mature
```

### 三种UMAP空间选择

| UMAP类型 | 适用场景 | 推荐度 |
|---------|---------|-------|
| **WNN UMAP** | 多模态整合分析 | ⭐⭐⭐ 最推荐 |
| **RNA UMAP** | 基因表达驱动的轨迹 | ⭐⭐ 推荐 |
| **ADT UMAP** | 蛋白标志物驱动 | ⭐ 可选 |

**建议：** 优先使用 WNN UMAP，因为它整合了RNA和蛋白信息，最准确。

## 使用说明

### 准备工作

#### 检查输入文件

```{r check-input, eval=FALSE}
# 检查Seurat对象是否存在
mode <- "cDC1"  # 或 "cDC2", "integrated"
input_file <- file.path("results", mode, "Robjects", "seurat_obj_annotated.rds")

if (file.exists(input_file)) {
  cat("✓ 输入文件存在:", input_file, "\n")
} else {
  cat("✗ 输入文件不存在，请先运行4.downstream_analysis.Rmd\n")
}
```

### 运行分析

在RStudio中：

1. 打开 `6.slingshot_trajectory.Rmd`
2. 设置下方的分析参数
3. 点击 **Knit to HTML**
4. 等待分析完成（约5-10分钟）

### 参数设置

```{r params, eval=FALSE}
# =============================================================================
# 用户参数设置
# =============================================================================

# 分析模式
MODE <- "cDC1"  # 选项: "cDC1", "cDC2", "integrated"

# 主要UMAP空间（用于轨迹推断）
PRIMARY_UMAP <- "wnn"  # 选项: "rna", "adt", "wnn"

# 细胞类型列
CELL_TYPE_COL <- "author_annotation"  # 或 "Annotation_detailed"

# 轨迹起点（留空自动检测）
START_CLUSTER <- NULL  # 或指定: "Pre-cDC1s"

# 轨迹终点（留空自动检测）
END_CLUSTER <- NULL    # 或指定: c("Mature cDC1", "Mature cDC2")

# 输出目录
OUTPUT_DIR <- paste0("slingshot_analysis_", MODE)

# 其他参数
OMEGA <- TRUE          # 是否允许多谱系
SHRINK <- 1            # 曲线收缩参数（0-1，越大越平滑）
MIN_GENES <- 200       # 最小基因数过滤
```

---

# 环境准备 {.tabset}

## 加载R包

```{r load-packages}
# 核心包
library(Seurat)
library(slingshot)
library(SingleCellExperiment)

# 数据处理
library(tidyverse)
library(Matrix)

# 可视化
library(ggplot2)
library(patchwork)
library(RColorBrewer)
library(viridis)
library(pheatmap)

# 其他
library(scales)
library(grDevices)

cat("✓ 所有R包加载成功\n")
```

## 设置参数

```{r set-parameters}
# =============================================================================
# 分析参数
# =============================================================================

# 分析模式
MODE <- "cDC1"  # 可修改: "cDC1", "cDC2", "integrated"

# 主要UMAP空间
PRIMARY_UMAP <- "wnn"  # 可修改: "rna", "adt", "wnn"

# 细胞类型列
CELL_TYPE_COL <- "author_annotation"

# 轨迹起点/终点（NULL = 自动检测）
START_CLUSTER <- NULL
END_CLUSTER <- NULL

# 输出目录
OUTPUT_DIR <- paste0("slingshot_analysis_", MODE)

# Slingshot参数
OMEGA <- TRUE    # 允许多谱系
SHRINK <- 1.0    # 曲线收缩（1 = 完全收缩）
EXTEND <- "n"    # 曲线延伸方式
THRESH <- 0.001  # 收敛阈值

# QC参数
MIN_GENES <- 200
MAX_GENES <- 5000
MIN_UMI <- 500

# 可视化参数
POINT_SIZE <- 1.5
ALPHA <- 0.8
ARROW_SIZE <- 1.0

# 差异分析参数
N_TOP_GENES <- 50
PVAL_THRESHOLD <- 0.05

cat("✓ 参数设置完成\n")
cat("  模式:", MODE, "\n")
cat("  主要UMAP:", PRIMARY_UMAP, "\n")
cat("  细胞类型列:", CELL_TYPE_COL, "\n")
```

## 创建输出目录

```{r create-dirs}
# 创建输出目录结构
dirs <- list(
  base = OUTPUT_DIR,
  data = file.path(OUTPUT_DIR, "data"),
  robjects = file.path(OUTPUT_DIR, "Robjects"),
  plots = file.path(OUTPUT_DIR, "Plots"),
  trajectory = file.path(OUTPUT_DIR, "Plots", "Trajectory"),
  pseudotime = file.path(OUTPUT_DIR, "Plots", "Pseudotime"),
  genes = file.path(OUTPUT_DIR, "Plots", "Genes"),
  qc = file.path(OUTPUT_DIR, "Plots", "QC"),
  tables = file.path(OUTPUT_DIR, "Tables")
)

# 创建所有目录
for (dir_path in dirs) {
  dir.create(dir_path, recursive = TRUE, showWarnings = FALSE)
}

cat("✓ 输出目录创建成功:", OUTPUT_DIR, "\n")
```

---

# 数据加载 {.tabset}

## 加载Seurat对象

```{r load-seurat}
cat("="*80, "\n", sep="")
cat("加载Seurat对象\n")
cat("="*80, "\n", sep="")

# 输入文件路径
input_file <- file.path("results", MODE, "Robjects", "seurat_obj_annotated.rds")

if (!file.exists(input_file)) {
  stop("错误：输入文件不存在 - ", input_file,
       "\n请先运行 4.downstream_analysis.Rmd")
}

# 加载Seurat对象
cat("正在加载:", input_file, "\n")
seurat_obj <- readRDS(input_file)

cat("✓ 加载成功\n")
cat("  细胞数:", ncol(seurat_obj), "\n")
cat("  基因数:", nrow(seurat_obj), "\n")

# 显示可用的降维
reductions <- names(seurat_obj@reductions)
cat("  可用降维:", paste(reductions, collapse=", "), "\n")

# 显示可用的注释列
metadata_cols <- colnames(seurat_obj@meta.data)
annotation_cols <- metadata_cols[grepl("annotation|cluster", metadata_cols, ignore.case=TRUE)]
cat("  注释列:", paste(annotation_cols, collapse=", "), "\n")
```

## 数据质控

```{r qc-data}
cat("\n数据质控\n")
cat("="*80, "\n", sep="")

# 保存QC前的细胞数
n_cells_before <- ncol(seurat_obj)

# 基础QC
seurat_obj <- subset(seurat_obj,
                     subset = nFeature_RNA > MIN_GENES &
                             nFeature_RNA < MAX_GENES &
                             nCount_RNA > MIN_UMI)

n_cells_after <- ncol(seurat_obj)
n_removed <- n_cells_before - n_cells_after

cat("QC过滤:\n")
cat("  过滤前:", n_cells_before, "细胞\n")
cat("  过滤后:", n_cells_after, "细胞\n")
cat("  移除:", n_removed, "细胞 (",
    round(n_removed/n_cells_before*100, 2), "%)\n")

# 检查细胞类型分布
if (CELL_TYPE_COL %in% colnames(seurat_obj@meta.data)) {
  cat("\n细胞类型分布:\n")
  cell_counts <- table(seurat_obj@meta.data[[CELL_TYPE_COL]])
  print(cell_counts)
} else {
  stop("错误：未找到细胞类型列 '", CELL_TYPE_COL, "'")
}

cat("\n✓ 数据质控完成\n")
```

## 转换为SingleCellExperiment

```{r convert-to-sce}
cat("\n转换为SingleCellExperiment对象\n")
cat("="*80, "\n", sep="")

# 转换为SingleCellExperiment对象
sce <- as.SingleCellExperiment(seurat_obj)

cat("✓ 转换成功\n")
cat("  Assays:", paste(assayNames(sce), collapse=", "), "\n")
cat("  Reductions:", paste(reducedDimNames(sce), collapse=", "), "\n")

# 添加细胞类型到colData
sce$cell_type <- seurat_obj@meta.data[[CELL_TYPE_COL]]

# 确保细胞类型是factor
sce$cell_type <- factor(sce$cell_type)

cat("  细胞类型数:", length(levels(sce$cell_type)), "\n")
cat("  细胞类型:", paste(levels(sce$cell_type), collapse=", "), "\n")
```

---

# Slingshot 轨迹分析 {.tabset}

## 选择降维空间

```{r select-reduction}
cat("\n选择降维空间用于轨迹推断\n")
cat("="*80, "\n", sep="")

# UMAP名称映射
umap_mapping <- list(
  rna = "UMAP",
  adt = "ADT_UMAP",
  wnn = "WNN_UMAP"
)

# 获取实际的UMAP名称
reduction_name <- umap_mapping[[PRIMARY_UMAP]]

# 检查是否存在
available_reductions <- reducedDimNames(sce)

if (!reduction_name %in% available_reductions) {
  cat("⚠ 警告:", reduction_name, "不存在\n")
  cat("  可用降维:", paste(available_reductions, collapse=", "), "\n")

  # 尝试替代方案
  if ("WNN_UMAP" %in% available_reductions) {
    reduction_name <- "WNN_UMAP"
    cat("  使用替代方案: WNN_UMAP\n")
  } else if ("UMAP" %in% available_reductions) {
    reduction_name <- "UMAP"
    cat("  使用替代方案: UMAP\n")
  } else {
    stop("错误：未找到任何UMAP降维")
  }
}

cat("✓ 使用降维:", reduction_name, "\n")

# 提取UMAP坐标
umap_coords <- reducedDim(sce, reduction_name)
cat("  UMAP维度:", ncol(umap_coords), "\n")
cat("  细胞数:", nrow(umap_coords), "\n")
```

## 自动检测起点和终点

```{r detect-endpoints}
cat("\n检测轨迹起点和终点\n")
cat("="*80, "\n", sep="")

# 如果未指定起点，自动检测
if (is.null(START_CLUSTER)) {
  # 可能的起点细胞类型
  potential_starts <- c("Pre-cDC1s", "Pre-cDC2s", "pre-cDC1", "pre-cDC2",
                       "Progenitor", "progenitor", "Early")

  found_starts <- potential_starts[potential_starts %in% levels(sce$cell_type)]

  if (length(found_starts) > 0) {
    START_CLUSTER <- found_starts[1]
    cat("✓ 自动检测起点:", START_CLUSTER, "\n")
  } else {
    # 使用第一个细胞类型
    START_CLUSTER <- levels(sce$cell_type)[1]
    cat("⚠ 未找到典型起点，使用:", START_CLUSTER, "\n")
  }
} else {
  cat("✓ 使用指定起点:", START_CLUSTER, "\n")
}

# 如果未指定终点，自动检测
if (is.null(END_CLUSTER)) {
  # 可能的终点细胞类型
  potential_ends <- c("Mature cDC1", "Mature cDC2", "mature", "Mature",
                     "Terminal", "terminal")

  found_ends <- potential_ends[potential_ends %in% levels(sce$cell_type)]

  if (length(found_ends) > 0) {
    END_CLUSTER <- found_ends
    cat("✓ 自动检测终点:", paste(END_CLUSTER, collapse=", "), "\n")
  } else {
    cat("⚠ 未指定终点，将推断所有可能路径\n")
    END_CLUSTER <- NULL
  }
} else {
  cat("✓ 使用指定终点:", paste(END_CLUSTER, collapse=", "), "\n")
}
```

## 运行Slingshot

```{r run-slingshot}
cat("\nSlingshot 轨迹推断\n")
cat("="*80, "\n", sep="")

# 运行Slingshot
cat("正在运行Slingshot...\n")

sds <- slingshot(
  sce,
  clusterLabels = "cell_type",
  reducedDim = reduction_name,
  start.clus = START_CLUSTER,
  end.clus = END_CLUSTER,
  omega = OMEGA,
  shrink = SHRINK,
  extend = EXTEND,
  thresh = THRESH
)

cat("✓ Slingshot分析完成\n")

# 提取结果
n_lineages <- length(slingLineages(sds))
cat("  检测到", n_lineages, "条谱系（lineages）\n")

# 显示谱系路径
for (i in 1:n_lineages) {
  lineage <- slingLineages(sds)[[i]]
  cat("  Lineage", i, ":", paste(lineage, collapse=" → "), "\n")
}

# 提取伪时间
pseudotime_mat <- slingPseudotime(sds)
cat("\n伪时间矩阵:\n")
cat("  维度:", nrow(pseudotime_mat), "×", ncol(pseudotime_mat), "\n")
cat("  (细胞数 × 谱系数)\n")

# 提取细胞权重
weights_mat <- slingCurveWeights(sds)
cat("\n细胞权重矩阵:\n")
cat("  维度:", nrow(weights_mat), "×", ncol(weights_mat), "\n")
```

## 添加伪时间到对象

```{r add-pseudotime}
cat("\n添加伪时间到对象\n")
cat("="*80, "\n", sep="")

# 添加伪时间到SCE
for (i in 1:ncol(pseudotime_mat)) {
  col_name <- paste0("slingPseudotime_", i)
  sce[[col_name]] <- pseudotime_mat[, i]
  cat("  添加:", col_name, "\n")
}

# 添加细胞权重
for (i in 1:ncol(weights_mat)) {
  col_name <- paste0("slingWeight_", i)
  sce[[col_name]] <- weights_mat[, i]
  cat("  添加:", col_name, "\n")
}

# 添加主要伪时间（如果有多条谱系，使用权重平均）
if (ncol(pseudotime_mat) == 1) {
  sce$slingPseudotime_main <- pseudotime_mat[, 1]
} else {
  # 加权平均
  weighted_pt <- rowSums(pseudotime_mat * weights_mat, na.rm = TRUE) /
                 rowSums(weights_mat, na.rm = TRUE)
  sce$slingPseudotime_main <- weighted_pt
}

cat("\n✓ 伪时间添加完成\n")
cat("  主伪时间范围:", round(range(sce$slingPseudotime_main, na.rm=TRUE), 3), "\n")
```

---

# 结果可视化 {.tabset}

## 轨迹图（所有UMAP空间）

```{r plot-trajectories-all-umaps, fig.width=16, fig.height=12}
cat("\n绘制所有UMAP空间的轨迹图\n")
cat("="*80, "\n", sep="")

# 定义所有UMAP空间
all_umaps <- list(
  list(name = "UMAP", label = "RNA UMAP", suffix = "rna_umap"),
  list(name = "ADT_UMAP", label = "ADT UMAP", suffix = "adt_umap"),
  list(name = "WNN_UMAP", label = "WNN UMAP", suffix = "wnn_umap")
)

# 为每个UMAP空间绘图
for (umap_info in all_umaps) {
  umap_name <- umap_info$name

  # 检查是否存在
  if (!umap_name %in% reducedDimNames(sce)) {
    cat("  跳过:", umap_name, "(不存在)\n")
    next
  }

  cat("  绘制:", umap_info$label, "\n")

  # 提取UMAP坐标
  umap_df <- as.data.frame(reducedDim(sce, umap_name))
  colnames(umap_df) <- c("UMAP_1", "UMAP_2")
  umap_df$cell_type <- sce$cell_type
  umap_df$pseudotime <- sce$slingPseudotime_main

  # 绘制轨迹图
  p <- ggplot(umap_df, aes(x = UMAP_1, y = UMAP_2)) +
    geom_point(aes(color = cell_type), size = POINT_SIZE, alpha = ALPHA) +
    scale_color_brewer(palette = "Set2", name = "Cell Type") +
    labs(
      title = paste0(MODE, " Development Trajectory - ", umap_info$label),
      subtitle = paste0("Slingshot trajectory inference (", n_lineages, " lineage",
                       ifelse(n_lineages > 1, "s", ""), ")"),
      x = "UMAP 1",
      y = "UMAP 2"
    ) +
    theme_classic(base_size = 14) +
    theme(
      legend.position = "right",
      plot.title = element_text(face = "bold", size = 16),
      plot.subtitle = element_text(size = 12, color = "gray40")
    )

  # 添加Slingshot曲线
  # 提取曲线坐标
  for (curve_idx in 1:n_lineages) {
    curve <- slingCurves(sds)[[curve_idx]]
    curve_coords <- curve$s[curve$ord, ]

    # 将曲线坐标转换到当前UMAP空间
    # 注意：如果reduction_name != umap_name，可能需要重新运行Slingshot
    # 这里假设我们只在主UMAP上运行了Slingshot
    if (umap_name == reduction_name) {
      curve_df <- as.data.frame(curve_coords)
      colnames(curve_df) <- c("UMAP_1", "UMAP_2")

      p <- p +
        geom_path(data = curve_df,
                 aes(x = UMAP_1, y = UMAP_2),
                 color = "black",
                 size = 2,
                 alpha = 0.8,
                 lineend = "round") +
        geom_path(data = curve_df,
                 aes(x = UMAP_1, y = UMAP_2),
                 color = viridis(n_lineages)[curve_idx],
                 size = 1.5,
                 alpha = 0.9,
                 lineend = "round")
    }
  }

  # 保存图片
  output_file <- file.path(dirs$trajectory,
                          paste0("trajectory_", umap_info$suffix, ".png"))
  ggsave(output_file, plot = p, width = 12, height = 10, dpi = 300)
  cat("    保存:", output_file, "\n")

  # 显示图片
  print(p)
}
```

## 伪时间图（所有UMAP空间）

```{r plot-pseudotime-all-umaps, fig.width=16, fig.height=12}
cat("\n绘制所有UMAP空间的伪时间图\n")
cat("="*80, "\n", sep="")

# 为每个UMAP空间绘制伪时间
for (umap_info in all_umaps) {
  umap_name <- umap_info$name

  if (!umap_name %in% reducedDimNames(sce)) {
    next
  }

  cat("  绘制:", umap_info$label, "\n")

  # 提取数据
  umap_df <- as.data.frame(reducedDim(sce, umap_name))
  colnames(umap_df) <- c("UMAP_1", "UMAP_2")
  umap_df$pseudotime <- sce$slingPseudotime_main
  umap_df$cell_type <- sce$cell_type

  # 绘制伪时间图
  p <- ggplot(umap_df, aes(x = UMAP_1, y = UMAP_2)) +
    geom_point(aes(color = pseudotime), size = POINT_SIZE, alpha = ALPHA) +
    scale_color_viridis(option = "magma", name = "Pseudotime",
                       na.value = "gray90") +
    labs(
      title = paste0(MODE, " Pseudotime - ", umap_info$label),
      subtitle = "Developmental progression along trajectory",
      x = "UMAP 1",
      y = "UMAP 2"
    ) +
    theme_classic(base_size = 14) +
    theme(
      legend.position = "right",
      plot.title = element_text(face = "bold", size = 16),
      plot.subtitle = element_text(size = 12, color = "gray40")
    )

  # 保存图片
  output_file <- file.path(dirs$pseudotime,
                          paste0("pseudotime_", umap_info$suffix, ".png"))
  ggsave(output_file, plot = p, width = 12, height = 10, dpi = 300)
  cat("    保存:", output_file, "\n")

  # 显示图片
  print(p)
}
```

## 伪时间分布

```{r plot-pseudotime-distribution, fig.width=12, fig.height=6}
cat("\n绘制伪时间分布图\n")
cat("="*80, "\n", sep="")

# 准备数据
pt_df <- data.frame(
  cell_type = sce$cell_type,
  pseudotime = sce$slingPseudotime_main
)

# 小提琴图
p1 <- ggplot(pt_df, aes(x = cell_type, y = pseudotime)) +
  geom_violin(aes(fill = cell_type), alpha = 0.7, scale = "width") +
  geom_boxplot(width = 0.2, alpha = 0.5, outlier.shape = NA) +
  scale_fill_brewer(palette = "Set2") +
  labs(
    title = paste0(MODE, " Pseudotime Distribution by Cell Type"),
    x = "Cell Type",
    y = "Slingshot Pseudotime"
  ) +
  theme_classic(base_size = 12) +
  theme(
    axis.text.x = element_text(angle = 45, hjust = 1),
    legend.position = "none",
    plot.title = element_text(face = "bold")
  )

# 直方图
p2 <- ggplot(pt_df, aes(x = pseudotime)) +
  geom_histogram(aes(fill = cell_type), bins = 50, alpha = 0.7) +
  scale_fill_brewer(palette = "Set2", name = "Cell Type") +
  labs(
    title = "Pseudotime Distribution",
    x = "Slingshot Pseudotime",
    y = "Number of Cells"
  ) +
  theme_classic(base_size = 12) +
  theme(
    legend.position = "right",
    plot.title = element_text(face = "bold")
  )

# 组合图
p_combined <- p1 + p2 + plot_layout(widths = c(2, 1))

# 保存
output_file <- file.path(dirs$pseudotime, "pseudotime_distribution.png")
ggsave(output_file, plot = p_combined, width = 14, height = 6, dpi = 300)
cat("  保存:", output_file, "\n")

# 显示
print(p_combined)
```

## 标志基因沿轨迹表达

```{r plot-marker-genes, fig.width=14, fig.height=10}
cat("\n绘制标志基因沿轨迹的表达\n")
cat("="*80, "\n", sep="")

# 定义cDC标志基因
marker_genes <- list(
  proliferation = c("Mki67", "Top2a", "Pcna"),
  cDC1_specific = c("Xcr1", "Clec9a", "Batf3", "Irf8"),
  cDC2_specific = c("Sirpa", "Cd172a", "Irf4", "Klf4"),
  maturation = c("Cd80", "Cd86", "H2-Aa", "H2-Ab1"),
  migration = c("Ccr7", "Fscn1", "Cd40"),
  functional = c("Il12b", "Cxcl9", "Il10")
)

# 展平基因列表
all_markers <- unique(unlist(marker_genes))

# 检查哪些基因存在于数据中
available_markers <- all_markers[all_markers %in% rownames(sce)]

cat("  可用标志基因:", length(available_markers), "/", length(all_markers), "\n")

if (length(available_markers) > 0) {
  # 准备绘图数据
  plot_list <- list()

  for (gene in available_markers[1:min(12, length(available_markers))]) {
    # 提取表达数据
    expr <- logcounts(sce)[gene, ]

    plot_df <- data.frame(
      pseudotime = sce$slingPseudotime_main,
      expression = as.numeric(expr),
      cell_type = sce$cell_type
    )

    # 绘图
    p <- ggplot(plot_df, aes(x = pseudotime, y = expression)) +
      geom_point(aes(color = cell_type), size = 1, alpha = 0.5) +
      geom_smooth(method = "loess", color = "black", size = 1.5, se = TRUE) +
      scale_color_brewer(palette = "Set2") +
      labs(
        title = gene,
        x = "Pseudotime",
        y = "Expression"
      ) +
      theme_classic(base_size = 10) +
      theme(
        legend.position = "none",
        plot.title = element_text(face = "bold", hjust = 0.5)
      )

    plot_list[[gene]] <- p
  }

  # 组合图
  p_combined <- wrap_plots(plot_list, ncol = 3)

  # 保存
  output_file <- file.path(dirs$genes, "markers_along_trajectory.png")
  ggsave(output_file, plot = p_combined, width = 14, height = 10, dpi = 300)
  cat("  保存:", output_file, "\n")

  # 显示
  print(p_combined)
} else {
  cat("  ⚠ 未找到标志基因，跳过绘图\n")
}
```

---

# 差异分析 {.tabset}

## 识别轨迹相关基因

```{r identify-trajectory-genes}
cat("\n识别轨迹相关基因\n")
cat("="*80, "\n", sep="")

# 使用tradeSeq进行差异分析（如果安装）
if (requireNamespace("tradeSeq", quietly = TRUE)) {
  cat("使用tradeSeq识别轨迹相关基因...\n")

  # TODO: 完整的tradeSeq分析
  # 这里提供简化版本

  cat("  ⚠ tradeSeq分析较复杂，建议单独运行\n")
} else {
  cat("  ⚠ tradeSeq未安装，使用简化方法\n\n")

  # 简化方法：基于伪时间相关性
  cat("使用相关性方法识别轨迹相关基因...\n")

  # 计算每个基因与伪时间的相关性
  expr_mat <- as.matrix(logcounts(sce))
  pseudotime_vec <- sce$slingPseudotime_main

  # 去除NA
  valid_cells <- !is.na(pseudotime_vec)
  expr_mat <- expr_mat[, valid_cells]
  pseudotime_vec <- pseudotime_vec[valid_cells]

  # 计算相关性
  cat("  计算基因-伪时间相关性...\n")

  correlations <- apply(expr_mat, 1, function(gene_expr) {
    if (sum(gene_expr > 0) < 10) return(c(cor = 0, pval = 1))

    test <- cor.test(gene_expr, pseudotime_vec, method = "spearman")
    c(cor = test$estimate, pval = test$p.value)
  })

  # 整理结果
  cor_results <- data.frame(
    gene = rownames(expr_mat),
    correlation = correlations[1, ],
    pvalue = correlations[2, ],
    stringsAsFactors = FALSE
  )

  # 调整p值
  cor_results$padj <- p.adjust(cor_results$pvalue, method = "fdr")

  # 排序
  cor_results <- cor_results[order(abs(cor_results$correlation), decreasing = TRUE), ]

  # 筛选显著基因
  sig_genes <- cor_results[cor_results$padj < PVAL_THRESHOLD &
                           abs(cor_results$correlation) > 0.3, ]

  cat("  显著基因数:", nrow(sig_genes), "\n")
  cat("  正相关基因:", sum(sig_genes$correlation > 0), "\n")
  cat("  负相关基因:", sum(sig_genes$correlation < 0), "\n")

  # 保存结果
  output_file <- file.path(dirs$tables, "trajectory_genes.csv")
  write.csv(cor_results, output_file, row.names = FALSE)
  cat("  保存:", output_file, "\n")

  # 显示top基因
  cat("\nTop 10 正相关基因:\n")
  print(head(sig_genes[sig_genes$correlation > 0, ], 10))

  cat("\nTop 10 负相关基因:\n")
  print(head(sig_genes[sig_genes$correlation < 0, ], 10))
}
```

## 轨迹基因热图

```{r plot-trajectory-heatmap, fig.width=10, fig.height=12}
cat("\n绘制轨迹基因热图\n")
cat("="*80, "\n", sep="")

if (exists("sig_genes") && nrow(sig_genes) > 0) {
  # 选择top基因
  top_genes <- head(sig_genes, N_TOP_GENES)

  cat("  绘制", nrow(top_genes), "个基因\n")

  # 提取表达数据
  expr_subset <- as.matrix(logcounts(sce)[top_genes$gene, ])

  # 按伪时间排序细胞
  cell_order <- order(sce$slingPseudotime_main, na.last = NA)
  expr_subset <- expr_subset[, cell_order]

  # 按基因相关性排序
  gene_order <- order(top_genes$correlation, decreasing = TRUE)
  expr_subset <- expr_subset[gene_order, ]

  # Z-score标准化
  expr_scaled <- t(scale(t(expr_subset)))

  # 准备注释
  cell_annotation <- data.frame(
    cell_type = sce$cell_type[cell_order],
    pseudotime = sce$slingPseudotime_main[cell_order]
  )
  rownames(cell_annotation) <- colnames(expr_scaled)

  # 绘制热图
  output_file <- file.path(dirs$genes, "trajectory_genes_heatmap.png")

  png(output_file, width = 10, height = 12, units = "in", res = 300)

  pheatmap(
    expr_scaled,
    cluster_rows = FALSE,
    cluster_cols = FALSE,
    show_colnames = FALSE,
    show_rownames = TRUE,
    annotation_col = cell_annotation,
    color = colorRampPalette(c("blue", "white", "red"))(100),
    breaks = seq(-2, 2, length.out = 101),
    main = paste0(MODE, " - Trajectory-associated Genes"),
    fontsize_row = 8,
    annotation_colors = list(
      cell_type = setNames(brewer.pal(length(unique(cell_annotation$cell_type)), "Set2"),
                          unique(cell_annotation$cell_type))
    )
  )

  dev.off()

  cat("  保存:", output_file, "\n")
} else {
  cat("  ⚠ 未找到显著轨迹基因，跳过热图\n")
}
```

---

# 结果导出 {.tabset}

## 保存Slingshot对象

```{r save-slingshot}
cat("\n保存Slingshot对象\n")
cat("="*80, "\n", sep="")

# 保存Slingshot对象
output_file <- file.path(dirs$data, "slingshot_object.rds")
saveRDS(sds, output_file)
cat("✓ 保存Slingshot对象:", output_file, "\n")

# 保存添加了伪时间的SCE对象
output_file <- file.path(dirs$robjects, "sce_with_pseudotime.rds")
saveRDS(sce, output_file)
cat("✓ 保存SCE对象:", output_file, "\n")

# 保存添加了伪时间的Seurat对象
# 将伪时间添加回Seurat对象
seurat_obj$slingshot_pseudotime <- sce$slingPseudotime_main

for (i in 1:ncol(pseudotime_mat)) {
  seurat_obj[[paste0("slingshot_pseudotime_", i)]] <- pseudotime_mat[, i]
  seurat_obj[[paste0("slingshot_weight_", i)]] <- weights_mat[, i]
}

output_file <- file.path(dirs$robjects, "seurat_with_pseudotime.rds")
saveRDS(seurat_obj, output_file)
cat("✓ 保存Seurat对象:", output_file, "\n")
```

## 导出CSV表格

```{r export-tables}
cat("\n导出CSV表格\n")
cat("="*80, "\n", sep="")

# 1. 伪时间表格
pseudotime_df <- data.frame(
  cell_id = colnames(sce),
  cell_type = sce$cell_type,
  pseudotime = sce$slingPseudotime_main
)

# 添加各谱系伪时间
for (i in 1:ncol(pseudotime_mat)) {
  pseudotime_df[[paste0("pseudotime_lineage_", i)]] <- pseudotime_mat[, i]
}

output_file <- file.path(dirs$tables, "pseudotime_by_cell.csv")
write.csv(pseudotime_df, output_file, row.names = FALSE)
cat("✓ 导出伪时间表格:", output_file, "\n")
cat("  行数:", nrow(pseudotime_df), "\n")

# 2. 细胞权重表格
weights_df <- data.frame(
  cell_id = colnames(sce),
  cell_type = sce$cell_type
)

for (i in 1:ncol(weights_mat)) {
  weights_df[[paste0("weight_lineage_", i)]] <- weights_mat[, i]
}

output_file <- file.path(dirs$tables, "cell_weights.csv")
write.csv(weights_df, output_file, row.names = FALSE)
cat("✓ 导出细胞权重:", output_file, "\n")

# 3. 轨迹基因（如果已计算）
if (exists("cor_results")) {
  output_file <- file.path(dirs$tables, "trajectory_genes.csv")
  write.csv(cor_results, output_file, row.names = FALSE)
  cat("✓ 导出轨迹基因:", output_file, "\n")
  cat("  基因数:", nrow(cor_results), "\n")
}

cat("\n✓ 所有表格导出完成\n")
```

## 生成分析总结

```{r summary}
cat("\n" , "="*80, "\n", sep="")
cat("SLINGSHOT 分析总结\n")
cat("="*80, "\n\n", sep="")

cat("分析参数:\n")
cat("  模式:", MODE, "\n")
cat("  主要UMAP:", PRIMARY_UMAP, "\n")
cat("  细胞类型列:", CELL_TYPE_COL, "\n")
cat("  起点细胞:", START_CLUSTER, "\n")
cat("  终点细胞:", paste(END_CLUSTER, collapse=", "), "\n\n")

cat("数据统计:\n")
cat("  细胞数:", ncol(sce), "\n")
cat("  基因数:", nrow(sce), "\n")
cat("  细胞类型数:", length(unique(sce$cell_type)), "\n\n")

cat("Slingshot结果:\n")
cat("  谱系数:", n_lineages, "\n")
for (i in 1:n_lineages) {
  lineage <- slingLineages(sds)[[i]]
  cat("  Lineage", i, ":", paste(lineage, collapse=" → "), "\n")
}
cat("\n")

cat("伪时间范围:\n")
cat("  主伪时间:", round(range(sce$slingPseudotime_main, na.rm=TRUE), 3), "\n\n")

if (exists("sig_genes")) {
  cat("差异分析:\n")
  cat("  显著基因数:", nrow(sig_genes), "\n")
  cat("  正相关基因:", sum(sig_genes$correlation > 0), "\n")
  cat("  负相关基因:", sum(sig_genes$correlation < 0), "\n\n")
}

cat("输出文件:\n")
cat("  输出目录:", OUTPUT_DIR, "\n")
cat("  轨迹图:", length(list.files(dirs$trajectory)), "个\n")
cat("  伪时间图:", length(list.files(dirs$pseudotime)), "个\n")
cat("  基因图:", length(list.files(dirs$genes)), "个\n")
cat("  CSV表格:", length(list.files(dirs$tables)), "个\n\n")

cat("="*80, "\n", sep="")
cat("分析完成！\n")
cat("="*80, "\n", sep="")
```

---

# Session Info

```{r session-info}
sessionInfo()
```
