---
title: "CITEViz 使用教程"
author: "cDC Homeostatic Maturation Project"
date: "`r Sys.Date()`"
output:
  html_document:
    toc: true
    toc_float: true
    theme: cosmo
    code_folding: show
---

```{r setup, include=FALSE}
knitr::opts_chunk$set(echo = TRUE, eval = FALSE, warning = FALSE, message = FALSE)
```

# CITEViz 使用教程

## 问题发现

感谢用户指出：**在启动脚本中下采样没有意义，因为 CITEViz 启动后还需要上传文件。**

这个观察完全正确！下采样应该在文件准备阶段，而不是启动阶段。

---

## 正确的两步流程

### 第 1 步：准备数据文件

运行一次，准备不同大小的文件供上传：

```{r prepare-data}
# 在 R 中运行
source("prepare_citeviz_data.R")
```

**输出文件**（3个）：
- `citeviz_fast_5k.rds` - 5000 细胞（推荐首次使用）
- `citeviz_medium_8k.rds` - 8000 细胞（平衡版）
- `citeviz_full_compatible.rds` - 所有细胞（完整版）

**为什么需要这一步**：
✅ 创建兼容 CITEViz 的对象格式
✅ 预先下采样，生成不同大小的文件
✅ 您可以选择合适大小的文件上传
✅ 下采样在文件中，上传后就是采样后的数据

---

### 第 2 步：启动 CITEViz 并上传文件

每次使用时运行：

```{r launch-citeviz}
# 在 R 中运行
source("launch_citeviz.R")
```

**操作流程**：
1. 启动后，CITEViz 在浏览器中打开
2. 看到 "Browse..." 按钮
3. 点击上传文件：
   - 首次尝试：`citeviz_fast_5k.rds`（最快）
   - 如果不卡：`citeviz_medium_8k.rds`
   - 最终分析：`citeviz_full_compatible.rds`

---

## 对比：错误 vs 正确的理解

### ❌ 错误理解

旧的 `start_citeviz.R` 脚本：

```{r old-way, eval=FALSE}
# 错误的方式：
seurat_obj <- readRDS("data.rds")
seurat_obj <- seurat_obj[, sample(1:ncol(seurat_obj), 5000)]  # 在内存中下采样
run_app(seurat_object = seurat_obj)  # 启动应用

# 问题：如果 run_app() 不接受对象参数，
# 启动后仍需上传文件，内存中的下采样就浪费了！
```

### ✅ 正确理解

新的两步流程：

```{r new-way, eval=FALSE}
# 正确的方式：

# 步骤 1：准备文件（运行一次）
seurat_obj <- readRDS("data.rds")
seurat_sampled <- seurat_obj[, sample(1:ncol(seurat_obj), 5000)]
saveRDS(seurat_sampled, "citeviz_fast_5k.rds")  # 保存到文件

# 步骤 2：启动应用（每次使用）
run_app()  # 只启动应用

# 步骤 3：在网页上上传 citeviz_fast_5k.rds
```

**关键差异**：
- ❌ 旧方式：下采样在内存中，可能浪费
- ✅ 新方式：下采样在文件中，上传后生效

---

## 为什么准备 3 个不同大小的文件？

| 文件 | 细胞数 | 用途 | 响应速度 |
|------|--------|------|----------|
| **fast_5k** | 5,000 | 快速探索、门控测试 | ⚡️⚡️⚡️⚡️⚡️ |
| **medium_8k** | 8,000 | 常规分析、平衡版 | ⚡️⚡️⚡️⚡️ |
| **full** | 18,193 | 最终分析、出图 | ⚡️⚡️ |

**使用策略**：
1. 先用 `fast_5k` 快速浏览和测试门控策略
2. 确定分析思路后，用 `medium_8k` 或 `full` 做最终分析

---

## 完整使用示例

### 首次使用（完整流程）

```{r first-time-use}
# 1. 设置工作目录
setwd("/home/user/Spleen_cDC_Homeostatic_Maturation")

# 2. 准备数据文件（只需运行一次）
source("prepare_citeviz_data.R")

# 输出：
# ✓ 保存: citeviz_fast_5k.rds
# ✓ 保存: citeviz_medium_8k.rds
# ✓ 保存: citeviz_full_compatible.rds

# 3. 启动 CITEViz
source("launch_citeviz.R")

# 4. 在浏览器中：
#    - 点击 "Browse..."
#    - 选择 citeviz_fast_5k.rds
#    - 开始分析
```

### 后续使用（快速启动）

```{r subsequent-use}
# 直接启动（文件已准备好）
source("launch_citeviz.R")

# 然后在网页上传文件
```

---

## 手动准备数据文件（如果需要自定义）

如果您想自定义采样策略：

```{r custom-sampling}
library(Seurat)

# 加载数据
seurat_obj <- readRDS("results/cDC1/Robjects/seurat_obj_annotated.rds")

# 自定义采样（例如：只采样特定细胞类型）
# 例如：只要 cDC1 相关细胞
cdc1_cells <- colnames(seurat_obj)[grepl("cDC1", seurat_obj$author_annotation)]
seurat_subset <- seurat_obj[, cdc1_cells]

# 如果还想进一步下采样
if (ncol(seurat_subset) > 3000) {
  set.seed(42)
  sampled <- sample(colnames(seurat_subset), 3000)
  seurat_subset <- seurat_subset[, sampled]
}

# 保存
saveRDS(seurat_subset, "citeviz_cdc1_only.rds")
```

---

## 检查准备好的文件

```{r check-files}
# 列出文件和大小
files <- list.files(pattern = "^citeviz.*\\.rds$")
sizes <- sapply(files, function(f) file.size(f) / 1024^2)  # MB

data.frame(
  File = files,
  Size_MB = round(sizes, 1)
)
```

---

## 脚本对比表

| 脚本 | 功能 | 运行频率 | 输出 |
|------|------|----------|------|
| **prepare_citeviz_data.R** | 准备数据文件 | 运行一次 | 3 个 RDS 文件 |
| **launch_citeviz.R** | 启动 CITEViz | 每次使用 | 浏览器应用 |
| ~~start_citeviz.R~~ | （旧脚本，已弃用） | - | - |

---

## 常见问题

### Q1: 为什么不能在启动时直接传递对象？

**A**: CITEViz 的设计可能是：
- 通过文件上传界面加载数据（更灵活）
- 而不是通过函数参数传递对象

即使 `run_app(seurat_object = obj)` 语法存在，也可能：
- 不稳定
- 或仍然会显示上传界面

### Q2: 我可以只准备一个文件吗？

**A**: 可以！修改 `prepare_citeviz_data.R` 或手动准备：

```{r one-file-only}
library(Seurat)

seurat_obj <- readRDS("results/cDC1/Robjects/seurat_obj_annotated.rds")

# 只准备快速版
set.seed(42)
if (ncol(seurat_obj) > 5000) {
  sampled_cells <- sample(colnames(seurat_obj), 5000)
  seurat_obj <- seurat_obj[, sampled_cells]
}

# 创建兼容对象（简化版）
# ... (见 prepare_citeviz_data.R 的 create_compatible 函数)

saveRDS(seurat_obj, "citeviz_data.rds")
```

### Q3: 文件在哪里？

```{r find-files}
# 查看文件位置
list.files(pattern = "citeviz.*\\.rds", full.names = TRUE)

# 查看文件大小
file.info(list.files(pattern = "citeviz.*\\.rds"))$size / 1024^2
```

---

## 总结

**关键要点**：
1. ✅ 下采样应该在**文件准备阶段**
2. ✅ 启动阶段只负责**打开应用**
3. ✅ 上传阶段选择**合适大小的文件**

**正确流程**：
```
准备数据（一次） → 启动应用（每次） → 上传文件（选择大小） → 开始分析
```

---

## 致谢

感谢用户的仔细观察和质疑，发现了关键的逻辑问题！这确保了流程的正确性和合理性。

---

## 相关文件

- `prepare_citeviz_data.R` - 数据准备脚本
- `launch_citeviz.R` - 应用启动脚本
- `CITEViz_正确使用流程.md` - 纯文本版说明
