---
title: "CITE-seq 完整分析流程 (智能缓存 + 参数化 + 全量分析)"
author: "baishuai"
date: "`r Sys.Date()`"
output:
  html_document:
    toc: true
    toc_float: true
    code_folding: show
    theme: cosmo
---

```{r setup, include=FALSE}
knitr::opts_chunk$set(echo = TRUE, message = FALSE, warning = FALSE, fig.width = 10, fig.height = 8)
```

# 📚 使用说明

## 🎯 四种分析模式

本脚本支持**四种分析模式**，通过修改 `analysis_mode` 参数即可切换：

| 模式 | 说明 | 数据来源 |
|------|------|---------|
| `cDC1` | 仅分析 cDC1 细胞 | GSE228544_..._subset_2023.rds.gz |
| `cDC2` | 仅分析 cDC2 细胞 | GSE228544_..._subset2_v2_2023.rds.gz |
| `integrated` | cDC1 + cDC2 整合分析 | 两个文件整合 + Harmony 批次校正 |
| `full` | **全量细胞分析 (新增!)** | 完整 10X 数据，所有细胞类型 |

## ✨ 核心特性

1. **参数化配置**: 一个参数控制全部行为
2. **智能缓存**: 耗时操作自动缓存，重复运行仅需几分钟
3. **模式隔离**: 不同模式使用独立缓存，互不干扰
4. **批次校正**: 整合模式自动启用 Harmony
5. **自动标注**: 全量模式自动识别细胞类型
6. **进度提示**: 清晰显示每个步骤的状态和耗时

---

# 1. 参数配置

## 1.1 核心参数设置

```{r analysis_mode_config}
################################################################################
##################### 🎯 核心参数: 选择分析模式 #################################
################################################################################

# ==================== 在这里修改分析模式 ====================
analysis_mode <- "cDC1"  # 可选: "cDC1", "cDC2", "integrated", "full"

# ==================== 通用路径配置 ====================
data_dir <- "./data/GSE228544/"
output.dir <- "results/"

cat("\n", strrep("=", 80), "\n")
cat("🎯 当前分析模式:", analysis_mode, "\n")
cat(strrep("=", 80), "\n\n")
```

## 1.2 加载 R 包

```{r load_packages, message=FALSE, warning=FALSE}
################################################################################
############################## 加载 R 包 ########################################
################################################################################

cat("📦 加载 R 包...\n")

suppressPackageStartupMessages({
  library("tidyverse")
  library("Seurat")
  library("SingleCellExperiment")
  library("scater")
  library("scran")
  library('DoubletFinder')
  library("dplyr")
  library("stringr")
  library("readr")
  library("scuttle")
  library("ggplot2")
  library("patchwork")
  library("RColorBrewer")
  library("R.utils")
  library("Matrix")
})

# 整合分析需要额外的包
if (analysis_mode == "integrated") {
  suppressPackageStartupMessages({
    if (!require("harmony", quietly = TRUE)) {
      message("⚠️  Harmony 包未安装，整合分析需要此包")
      message("   安装命令: install.packages('harmony')")
    } else {
      library("harmony")
    }
  })
}

cat("✓ R 包加载完成\n\n")
```

## 1.3 配置函数

```{r config_function}
################################################################################
##################### 配置函数: 根据模式返回参数 ###############################
################################################################################

# 动态生成足够数量的颜色
generate_colors <- function(n) {
  if (n <= 0) return(character(0))

  # 组合多个调色板以获得丰富的颜色
  base_colors <- c(
    RColorBrewer::brewer.pal(min(9, max(3, n)), "Set1"),
    RColorBrewer::brewer.pal(min(8, max(3, n)), "Set2"),
    RColorBrewer::brewer.pal(min(12, max(3, n)), "Set3"),
    RColorBrewer::brewer.pal(min(12, max(3, n)), "Paired")
  )

  # 去重并取前 n 个
  unique_colors <- unique(base_colors)

  # 如果还不够，使用 hcl.colors 补充
  if (length(unique_colors) < n) {
    additional <- hcl.colors(n - length(unique_colors), palette = "Dynamic")
    unique_colors <- c(unique_colors, additional)
  }

  return(unique_colors[1:n])
}

get_analysis_config <- function(mode) {
  configs <- list(

    # ==================== cDC1 配置 ====================
    cDC1 = list(
      source_file = "GSE228544_seuratObj_paper_dietSAM2and3_WT_subset_2023.rds.gz",
      # 不预设 cell_types，从 RDS 中自动读取所有 Idents
      cell_types = NULL,  # 将在数据加载时自动填充
      dims_rna = 25,
      dims_adt = 15,
      resolution = 0.8,
      project_name = "GSE228544_cDC1",
      cache_prefix = "cDC1",
      plot_dir = "cDC1",
      colors = NULL,  # 动态生成，见下方函数
      key_markers = c("Xcr1", "Clec9a", "Itgae", "Ccr7", "Nr4a3", "Cebpb")
    ),

    # ==================== cDC2 配置 ====================
    cDC2 = list(
      source_file = "GSE228544_seuratObj_paper_dietSAM2and3_WT_subset2_v2_2023.rds.gz",
      # 不预设 cell_types，从 RDS 中自动读取所有 Idents
      cell_types = NULL,  # 将在数据加载时自动填充
      dims_rna = 30,
      dims_adt = 20,
      resolution = 0.8,
      project_name = "GSE228544_cDC2",
      cache_prefix = "cDC2",
      plot_dir = "cDC2",
      colors = NULL,  # 动态生成，见下方函数
      key_markers = c("Sirpa", "Cd24a", "Notch2", "Ccr7", "Cd274", "Nr4a3")
    ),

    # ==================== 整合分析配置 ====================
    integrated = list(
      source_files = c(
        "GSE228544_seuratObj_paper_dietSAM2and3_WT_subset_2023.rds.gz",
        "GSE228544_seuratObj_paper_dietSAM2and3_WT_subset2_v2_2023.rds.gz"
      ),
      # 不预设，自动读取
      cell_types_list = NULL,
      dims_rna = 25,
      dims_adt = 20,
      resolution = 0.6,
      project_name = "GSE228544_integrated",
      cache_prefix = "integrated",
      plot_dir = "integrated",
      batch_correction = TRUE,
      integration_method = "harmony",
      colors = NULL,  # 动态生成，见下方函数
      key_markers = c("Xcr1", "Clec9a", "Sirpa", "Cd24a", "Ccr7", "Nr4a3")
    ),

    # ==================== 全量分析配置 (新增!) ====================
    full = list(
      source = "10X_raw_data",  # 直接从 10X 数据读取
      cell_types = "auto_discover",  # 自动发现
      expected_types = c("cDC1", "cDC2", "B cells", "T cells",
                        "Monocytes", "NK cells", "pDC", "Neutrophils"),
      dims_rna = 30,
      dims_adt = 25,
      resolution = 0.8,
      project_name = "GSE228544_full",
      cache_prefix = "full",
      plot_dir = "full",
      batch_correction = FALSE,  # 单一数据源，无需批次校正
      colors = NULL,  # 动态生成，见下方函数
      # 已知的细胞类型 marker（用于自动标注）
      marker_genes = list(
        cDC1 = c("Xcr1", "Clec9a", "Itgae", "Cadm1"),
        cDC2 = c("Sirpa", "Cd24a", "Notch2", "Clec4a4"),
        B_cells = c("Cd79a", "Ms4a1", "Cd19"),
        T_cells = c("Cd3e", "Cd3d", "Cd4", "Cd8a"),
        NK_cells = c("Ncr1", "Nkg7", "Klrb1c"),
        Monocytes = c("Ly6c2", "Ccr2", "Cd14"),
        pDC = c("Siglech", "Bst2", "Tcf4"),
        Neutrophils = c("S100a8", "S100a9", "Csf3r")
      )
    )
  )

  if (!mode %in% names(configs)) {
    stop("❌ Invalid analysis_mode: ", mode,
         "\n   Choose from: ", paste(names(configs), collapse = ", "))
  }

  config <- configs[[mode]]

  # 打印配置信息
  cat("\n📋 分析配置加载完成:\n")
  cat("  - 项目名称:", config$project_name, "\n")
  if (mode == "full") {
    cat("  - 数据源: 完整 10X 数据 (所有细胞)\n")
    cat("  - 分析模式: 自动发现细胞类型\n")
  } else if (mode != "integrated") {
    cat("  - 数据源:", config$source_file, "\n")
    cat("  - 细胞类型: 从 RDS 自动读取\n")
  } else {
    cat("  - 数据源: cDC1 + cDC2 (整合)\n")
    cat("  - 批次校正:", config$integration_method, "\n")
  }
  cat("  - RNA维度:", config$dims_rna, " | ADT维度:", config$dims_adt, "\n")
  cat("  - 聚类分辨率:", config$resolution, "\n\n")

  return(config)
}

# 加载配置
config <- get_analysis_config(analysis_mode)

# 创建输出目录
dir.create(output.dir, showWarnings = FALSE, recursive = TRUE)
dir.create(paste0(output.dir, "Robjects"), showWarnings = FALSE)
dir.create(paste0(output.dir, "Cache"), showWarnings = FALSE)
dir.create(paste0(output.dir, "Plots/", config$plot_dir), showWarnings = FALSE, recursive = TRUE)
dir.create(paste0(output.dir, "Plots/", config$plot_dir, "/RNA"), showWarnings = FALSE)
dir.create(paste0(output.dir, "Plots/", config$plot_dir, "/ADT"), showWarnings = FALSE)
dir.create(paste0(output.dir, "Files"), showWarnings = FALSE)
```

## 1.4 智能缓存系统

```{r cache_system}
################################################################################
##################### 智能缓存系统 ##############################################
################################################################################

cache_dir <- paste0(output.dir, "Cache/")

load_or_compute <- function(cache_file, compute_fn, force_recompute = FALSE, description = "") {
  cache_path <- paste0(cache_dir, cache_file)

  if (!force_recompute && file.exists(cache_path)) {
    cat("\n", strrep("=", 80), "\n")
    cat("✓ [缓存加载] ", description, "\n")
    cat("  文件: ", cache_file, "\n")
    cat("  大小: ", round(file.size(cache_path)/1024/1024, 2), " MB\n")
    cat(strrep("=", 80), "\n\n")
    return(readRDS(cache_path))
  } else {
    cat("\n", strrep("=", 80), "\n")
    cat("⚙ [开始计算] ", description, "\n")
    cat("  这可能需要几分钟...\n")
    cat(strrep("=", 80), "\n\n")

    start_time <- Sys.time()
    result <- compute_fn()
    end_time <- Sys.time()

    saveRDS(result, cache_path, compress = TRUE)

    cat("\n", strrep("=", 80), "\n")
    cat("✓ [计算完成] ", description, "\n")
    cat("  耗时: ", round(difftime(end_time, start_time, units = "mins"), 2), " 分钟\n")
    cat("  已保存至: ", cache_file, "\n")
    cat("  大小: ", round(file.size(cache_path)/1024/1024, 2), " MB\n")
    cat(strrep("=", 80), "\n\n")

    return(result)
  }
}

clean_memory <- function(objects_to_remove = NULL) {
  if (!is.null(objects_to_remove)) {
    rm(list = objects_to_remove, envir = .GlobalEnv)
  }
  invisible(gc(verbose = FALSE))
}

cat("✓ 智能缓存系统已加载\n")
cat("  缓存目录:", cache_dir, "\n\n")
```

---

# 2. 数据加载

## 2.1 加载原始 10X 数据

```{r load_raw_data}
################################################################################
##################### 加载原始 10X 数据 ########################################
################################################################################

cat("📦 加载原始 10X 数据...\n")
rawData <- Read10X(data.dir = data_dir)
rawDataRNA <- rawData$`Gene Expression`
rawDataADT <- rawData$`Antibody Capture`

cat("✓ 数据加载完成\n")
cat("  RNA 特征数:", nrow(rawDataRNA), "\n")
cat("  ADT 特征数:", nrow(rawDataADT), "\n")
cat("  细胞条形码数:", ncol(rawDataRNA), "\n\n")
```

## 2.2 提取细胞子集 (模式自适应)

```{r extract_subset}
################################################################################
##################### 提取细胞子集 (根据分析模式) ################################
################################################################################

if (analysis_mode %in% c("cDC1", "cDC2")) {

  # ==================== 单一细胞类型提取 ====================
  subset_data <- load_or_compute(
    cache_file = paste0(config$cache_prefix, "_01_subset_extracted.rds"),
    description = paste0(config$cache_prefix, " 子集提取"),
    compute_fn = function() {
      # 解压和读取
      full_path <- file.path(data_dir, config$source_file)
      cat("  解压文件:", config$source_file, "\n")
      try(gunzip(full_path, remove = FALSE, overwrite = TRUE), silent = TRUE)

      rds_path <- gsub("\\.gz$", "", full_path)
      cat("  读取 Seurat 对象...\n")
      subset_seurat <- readRDS(rds_path)

      cat("  原始对象细胞类型分布:\n")
      print(table(Idents(subset_seurat)))

      # 自动获取所有可用的 Idents
      all_idents <- levels(Idents(subset_seurat))
      cat("\n  ✓ 检测到", length(all_idents), "种细胞类型:\n")
      cat("   ", paste(all_idents, collapse = ", "), "\n")

      # 更新配置中的 cell_types
      config$cell_types <<- all_idents

      subset_seurat <- UpdateSeuratObject(subset_seurat)
      # 提取所有细胞（不过滤）
      cells_to_keep <- colnames(subset_seurat)

      # 过滤数据
      rawDataRNA_filtered <- rawDataRNA[, cells_to_keep]
      rawDataADT_filtered <- rawDataADT[, cells_to_keep]

      cat("\n  ✓ 提取完成:\n")
      cat("    细胞数:", length(cells_to_keep), "\n")
      cat("    RNA 特征:", nrow(rawDataRNA_filtered), "\n")
      cat("    ADT 特征:", nrow(rawDataADT_filtered), "\n")

      return(list(
        rawDataRNA = rawDataRNA_filtered,
        rawDataADT = rawDataADT_filtered,
        cells = cells_to_keep,
        metadata = subset_seurat@meta.data[cells_to_keep, ],
        original_idents = Idents(subset_seurat)[cells_to_keep],
        cell_types = all_idents
      ))
    }
  )

} else if (analysis_mode == "integrated") {

  # ==================== cDC1 + cDC2 整合提取 ====================
  subset_data <- load_or_compute(
    cache_file = "integrated_01_subset_extracted.rds",
    description = "cDC1 + cDC2 整合数据提取",
    compute_fn = function() {
      all_cells <- list()
      all_metadata <- list()
      all_idents <- list()
      all_cell_types <- list()

      subset_names <- c("cDC1", "cDC2")

      for (i in seq_along(config$source_files)) {
        subset_name <- subset_names[i]
        file_path <- file.path(data_dir, config$source_files[i])

        cat("\n  处理", subset_name, "...\n")
        cat("  解压:", basename(file_path), "\n")
        try(gunzip(file_path, remove = FALSE, overwrite = TRUE), silent = TRUE)

        rds_path <- gsub("\\.gz$", "", file_path)
        seurat_obj <- readRDS(rds_path)
        seurat_obj <- UpdateSeuratObject(seurat_obj)

        # 自动获取所有 Idents
        cell_types <- levels(Idents(seurat_obj))
        cat("  检测到细胞类型:", paste(cell_types, collapse = ", "), "\n")
        all_cell_types[[subset_name]] <- cell_types

        # 提取所有细胞（不过滤）
        cells <- colnames(seurat_obj)
        cat("  提取细胞数:", length(cells), "\n")

        all_cells[[subset_name]] <- cells

        # 添加批次标签
        metadata <- seurat_obj@meta.data[cells, ]
        metadata$subset <- subset_name
        metadata$original_cluster <- as.character(Idents(seurat_obj)[cells])
        all_metadata[[subset_name]] <- metadata
        all_idents[[subset_name]] <- Idents(seurat_obj)[cells]
      }

      # 更新配置
      config$cell_types_list <<- all_cell_types

      # 合并
      combined_cells <- unlist(all_cells)
      combined_metadata <- do.call(rbind, all_metadata)
      combined_idents <- unlist(all_idents)

      cat("\n  ✓ 整合完成:\n")
      cat("    cDC1 细胞:", length(all_cells$cDC1), "\n")
      cat("    cDC2 细胞:", length(all_cells$cDC2), "\n")
      cat("    总计:", length(combined_cells), "个细胞\n")

      # 过滤 RNA 和 ADT
      rawDataRNA_filtered <- rawDataRNA[, combined_cells]
      rawDataADT_filtered <- rawDataADT[, combined_cells]

      return(list(
        rawDataRNA = rawDataRNA_filtered,
        rawDataADT = rawDataADT_filtered,
        cells = combined_cells,
        metadata = combined_metadata,
        batch_info = combined_metadata$subset,
        original_idents = combined_idents,
        cell_counts = sapply(all_cells, length),
        cell_types_list = all_cell_types
      ))
    }
  )

} else if (analysis_mode == "full") {

  # ==================== 全量数据分析 (新增!) ====================
  subset_data <- list(
    rawDataRNA = rawDataRNA,
    rawDataADT = rawDataADT,
    cells = colnames(rawDataRNA),
    metadata = NULL  # 将在后续创建
  )

  cat("\n✓ 全量数据模式\n")
  cat("  使用所有细胞:", ncol(rawDataRNA), "个\n")
  cat("  将自动发现细胞类型\n\n")
}

# 提取到全局变量
rawDataRNA <- subset_data$rawDataRNA
rawDataADT <- subset_data$rawDataADT
metadata_original <- subset_data$metadata

if (analysis_mode == "integrated") {
  batch_info <- subset_data$batch_info
  cat("\n批次信息:\n")
  print(table(batch_info))
}

cat("\n✓ 子集提取完成\n\n")

# 清理
rm(subset_data)
gc()
```

---

# 3. 质控

## 3.1 构建 SCE 对象并计算 QC 指标

```{r qc_sce}
################################################################################
##################### 质控: SCE 对象构建 ########################################
################################################################################

library(SingleCellExperiment)
library(scuttle)

# 确保是稀疏矩阵
if(!is(rawDataRNA, "dgCMatrix")) {
  rawDataRNA <- Matrix::Matrix(as.matrix(rawDataRNA), sparse = TRUE)
}

sce <- SingleCellExperiment(list(counts=rawDataRNA))

# QC 计算
is.mito <- grepl("^MT-|^mt-", rownames(sce), ignore.case = TRUE)
sce <- addPerCellQC(sce, subsets=list(Mito=is.mito))

# 提取 Metadata
plot_df <- as.data.frame(colData(sce))

cat("✓ SCE 对象构建完成\n")
cat("  细胞数:", ncol(sce), "\n")
cat("  基因数:", nrow(sce), "\n")
cat("  线粒体基因数:", sum(is.mito), "\n\n")
```

## 3.2 QC 可视化

```{r qc_visualization, fig.width=12, fig.height=4}
# 小提琴图：基因数
p1 <- ggplot(plot_df, aes(x="Sample", y=detected)) +
  geom_violin(fill="#56B4E9") +
  geom_jitter(size=0.1, alpha=0.2) +
  theme_classic() +
  labs(title="Detected Genes per Cell", y="nGene", x="")

# 小提琴图：线粒体比例
p2 <- ggplot(plot_df, aes(x="Sample", y=subsets_Mito_percent)) +
  geom_violin(fill="#E69F00") +
  geom_jitter(size=0.1, alpha=0.2) +
  theme_classic() +
  labs(title="Mito Percentage", y="Mito %", x="")

# 散点图：UMI vs Mito
p3 <- ggplot(plot_df, aes(x=sum, y=subsets_Mito_percent)) +
  geom_point(size=0.5, alpha=0.4, color="darkblue") +
  theme_minimal() +
  labs(title="Metadata Correlation", x="Total UMI (nUMI)", y="Mito %")

print(p1 + p2 + p3)
```

## 3.3 自动化质控过滤

```{r qc_filtering}
################################################################################
##################### 质控: 自动化过滤 ##########################################
################################################################################

# QC 参数 (全量模式使用更宽松的参数)
if (analysis_mode == "full") {
  nmad_low_feature  <- 5
  nmad_high_feature <- 5
  nmad_low_UMI      <- 5
  nmad_high_UMI     <- 5
  nmad_high_mito    <- 10
} else {
  nmad_low_feature  <- 5
  nmad_high_feature <- 5
  nmad_low_UMI      <- 5
  nmad_high_UMI     <- 5
  nmad_high_mito    <- 10
}

# 离群值识别
outlier_sum <- isOutlier(sce$sum, nmads = nmad_low_UMI, type = "both", log = TRUE)
outlier_detected <- isOutlier(sce$detected, nmads = nmad_low_feature, type = "both", log = TRUE)
outlier_mito <- isOutlier(sce$subsets_Mito_percent, nmads = nmad_high_mito, type = "higher")

# 汇总过滤结果
sce$discard <- outlier_sum | outlier_detected | outlier_mito

cat("自动化质控统计：\n")
cat("低 UMI 剔除细胞数:", sum(outlier_sum), "\n")
cat("低基因数剔除细胞数:", sum(outlier_detected), "\n")
cat("高线粒体剔除细胞数:", sum(outlier_mito), "\n")
cat("总计剔除细胞总数:", sum(sce$discard), "\n")
cat("保留细胞数:", sum(!sce$discard), "\n\n")

# 提取阈值
thresholds <- list(
  sum = attr(outlier_sum, "thresholds")["lower"],
  detected = attr(outlier_detected, "thresholds")["lower"],
  mito = attr(outlier_mito, "thresholds")["higher"]
)
```

## 3.4 QC 过滤可视化

```{r qc_filter_plot, fig.width=8, fig.height=6}
plot_df <- as.data.frame(colData(sce))

p_auto_qc <- ggplot(plot_df, aes(x = sum, y = subsets_Mito_percent, color = discard)) +
  geom_point(size = 0.5, alpha = 0.5) +
  scale_color_manual(values = c("FALSE" = "#21918c", "TRUE" = "#fde725")) +
  geom_hline(yintercept = thresholds$mito, linetype = "dashed", color = "red") +
  geom_vline(xintercept = thresholds$sum, linetype = "dashed", color = "red") +
  theme_minimal() +
  labs(title = paste0("Adaptive Thresholds - ", config$project_name),
       subtitle = paste0("Mito Limit: ", round(thresholds$mito, 2), "%, UMI Limit: ", round(thresholds$sum, 0)),
       x = "Total UMI Count", y = "Mitochondrial %",
       color = "Discarded")

print(p_auto_qc)

# 执行过滤
sce_clean <- sce[, !sce$discard]
cat("\n✓ 质控过滤完成，保留", ncol(sce_clean), "个细胞\n\n")
```

---

# 4. 归一化

```{r normalization}
################################################################################
##################### Scran 归一化 ##############################################
################################################################################

sce_clean <- load_or_compute(
  cache_file = paste0(config$cache_prefix, "_03_sce_normalized.rds"),
  description = paste0("Scran 归一化 - ", config$cache_prefix),
  compute_fn = function() {
    library(scran)
    library(scuttle)

    cat("  步骤 1/3: quickCluster...\n")
    set.seed(100)
    quick_clusters <- quickCluster(sce_clean)

    cat("  步骤 2/3: computePooledFactors...\n")
    sce_clean <- computePooledFactors(sce_clean, clusters = quick_clusters)

    cat("  步骤 3/3: logNormCounts...\n")
    sce_clean <- logNormCounts(sce_clean)

    cat("\nSize Factors 统计:\n")
    print(summary(sizeFactors(sce_clean)))

    return(sce_clean)
  }
)

# 同步原始矩阵
rawDataFiltered <- rawDataRNA[rownames(sce_clean), colnames(sce_clean)]

cat("\n✓ 归一化完成\n")
cat("  细胞数:", ncol(sce_clean), "\n")
cat("  基因数:", nrow(sce_clean), "\n\n")
```

## 4.1 选择高变基因

```{r hvg}
library(scran)

dec <- modelGeneVar(sce_clean)

# 可视化
plot(dec$mean, dec$total, xlab="Mean log-expression", ylab="Variance")
curve(metadata(dec)$trend(x), add=TRUE, col="blue", lwd=2)

# 选择前 2000 个高变基因
top_hvgs <- getTopHVGs(dec, n=2000)
rowSubset(sce_clean) <- top_hvgs

cat("✓ 选择了", length(top_hvgs), "个高变基因\n\n")
```

---

# 5. Seurat 对象创建和聚类

```{r seurat_clustering}
################################################################################
##################### Seurat 聚类 (模式自适应) ##################################
################################################################################

seurat_obj <- load_or_compute(
  cache_file = paste0(config$cache_prefix, "_04_seurat_clustered.rds"),
  description = paste0("Seurat 聚类 - ", config$cache_prefix),
  compute_fn = function() {
    library(Seurat)

    cat("  步骤 1/8: 创建 Seurat 对象...\n")
    seurat_obj <- CreateSeuratObject(counts = rawDataFiltered, project = config$project_name)

    cat("  步骤 2/8: 注入 scran logcounts...\n")
    seurat_obj[["RNA"]]$data <- as(logcounts(sce_clean), "dgCMatrix")
    seurat_obj$percent.mito <- sce_clean$subsets_Mito_percent

    # 添加原始细胞类型信息
    if (exists("metadata_original", envir = .GlobalEnv) && !is.null(metadata_original)) {
      if ("original_cluster" %in% colnames(metadata_original)) {
        seurat_obj$original_cluster <- metadata_original$original_cluster[colnames(seurat_obj)]
      }
    }

    # 添加批次信息(整合模式)
    if (analysis_mode == "integrated") {
      seurat_obj$batch <- batch_info[colnames(seurat_obj)]
    }

    cat("  步骤 3/8: 运行 SCTransform...\n")
    seurat_obj <- SCTransform(seurat_obj, assay = "RNA", new.assay.name = "SCT",
                               vars.to.regress = "percent.mito", verbose = FALSE)

    cat("  步骤 4/8: 运行 PCA...\n")
    seurat_obj <- RunPCA(seurat_obj, assay = "SCT", npcs = 50, verbose = FALSE)

    # ==================== 整合分析特殊处理: Harmony 批次校正 ====================
    reduction_to_use <- "pca"
    if (analysis_mode == "integrated" && config$batch_correction) {
      if (require("harmony", quietly = TRUE)) {
        cat("  步骤 5/8: Harmony 批次校正...\n")
        seurat_obj <- RunHarmony(
          seurat_obj,
          group.by.vars = "batch",
          reduction = "pca",
          dims.use = 1:config$dims_rna,
          verbose = FALSE
        )
        reduction_to_use <- "harmony"
      } else {
        warning("Harmony 包未安装，跳过批次校正")
      }
    } else {
      cat("  步骤 5/8: 跳过批次校正 (非整合模式)...\n")
    }

    cat("  步骤 6/8: 运行 UMAP...\n")
    seurat_obj <- RunUMAP(seurat_obj, dims = 1:config$dims_rna,
                          reduction = reduction_to_use, verbose = FALSE,
                          reduction.name = "umap", reduction.key = "UMAP_")

    cat("  步骤 7/8: 运行 tSNE...\n")
    seurat_obj <- RunTSNE(seurat_obj, dims = 1:config$dims_rna,
                          reduction = reduction_to_use, verbose = FALSE,
                          reduction.name = "tsne", reduction.key = "tSNE_",
                          perplexity = 30)

    cat("  步骤 8/8: 聚类分析...\n")
    seurat_obj <- FindNeighbors(seurat_obj, dims = 1:config$dims_rna,
                                reduction = reduction_to_use, verbose = FALSE)
    seurat_obj <- FindClusters(seurat_obj, resolution = config$resolution, verbose = FALSE)

    cat("  ✓ 完成!\n")
    return(seurat_obj)
  }
)

cat("\n✓ Seurat 聚类完成\n")
cat("  聚类数:", length(unique(Idents(seurat_obj))), "\n\n")
```

## 5.1 基础可视化

```{r basic_visualization, fig.width=14, fig.height=6}
# 动态生成足够的颜色
n_clusters <- length(unique(Idents(seurat_obj)))
if (is.null(config$colors)) {
  config$colors <- generate_colors(n_clusters)
  cat("  生成", n_clusters, "种颜色用于可视化\n")
}

# UMAP
p_umap <- DimPlot(seurat_obj, reduction = "umap", label = TRUE, cols = config$colors) +
  labs(title = paste0(config$project_name, " - UMAP Clustering"))

# tSNE
p_tsne <- DimPlot(seurat_obj, reduction = "tsne", label = TRUE, cols = config$colors) +
  labs(title = paste0(config$project_name, " - tSNE"))

print(p_umap + p_tsne)

# 如果是整合分析,显示批次分布
if (analysis_mode == "integrated") {
  p_batch <- DimPlot(seurat_obj, reduction = "umap", group.by = "batch") +
    labs(title = "Batch Distribution (cDC1 vs cDC2)")

  p_original <- DimPlot(seurat_obj, reduction = "umap", group.by = "original_cluster",
                       label = TRUE, repel = TRUE) +
    labs(title = "Original Cell Type Annotations")

  print(p_batch + p_original)
}
```

## 5.2 全量模式：自动细胞类型标注

```{r auto_annotation, eval=(analysis_mode == "full"), fig.width=14, fig.height=10}
if (analysis_mode == "full") {
  cat("🔍 开始自动细胞类型标注...\n")

  # 计算每个聚类的 marker 基因
  all_markers <- FindAllMarkers(seurat_obj, assay = "SCT", only.pos = TRUE,
                                min.pct = 0.25, logfc.threshold = 0.25, verbose = FALSE)

  # 简单的自动标注逻辑
  cluster_annotation <- setNames(rep("Unknown", length(unique(Idents(seurat_obj)))),
                                levels(Idents(seurat_obj)))

  for (cluster_id in names(cluster_annotation)) {
    cluster_markers <- all_markers %>% filter(cluster == cluster_id) %>%
      slice_max(order_by = avg_log2FC, n = 10)

    # 检查已知 marker
    for (cell_type in names(config$marker_genes)) {
      known_markers <- config$marker_genes[[cell_type]]
      overlap <- sum(cluster_markers$gene %in% known_markers)

      if (overlap >= 2) {  # 至少2个 marker 匹配
        cluster_annotation[cluster_id] <- cell_type
        break
      }
    }
  }

  # 添加标注
  seurat_obj$cell_type_predicted <- cluster_annotation[as.character(Idents(seurat_obj))]

  # 可视化
  p1 <- DimPlot(seurat_obj, group.by = "seurat_clusters", label = TRUE) +
    labs(title = "Original Clusters")

  p2 <- DimPlot(seurat_obj, group.by = "cell_type_predicted", label = TRUE, repel = TRUE) +
    labs(title = "Predicted Cell Types")

  print(p1 / p2)

  # 统计
  cat("\n预测的细胞类型分布:\n")
  print(table(seurat_obj$cell_type_predicted))
}
```

## 5.3 Elbow Plot

```{r elbow_plot}
print(ElbowPlot(seurat_obj, ndims = 50))
```

---

# 6. 双细胞检测

## 6.1 DoubletFinder 函数定义

```{r doubletfinder_function}
################################################################################
##################### DoubletFinder 函数 ########################################
################################################################################

runDoubletFinder <- function(object, PCs, minPCT = 1, maxPCT = 10, pN = 0.25, cluster_col = NULL) {
  require(dplyr)
  require(ggplot2)
  require(patchwork)
  require(Seurat)

  # Seurat v5 适配 - 检查并合并所有 assay 的层
  if (is(object, "Seurat")) {
    available_assays <- SeuratObject::Assays(object)

    # 检查 RNA assay
    if ("RNA" %in% available_assays && is(object[["RNA"]], "Assay5")) {
      message(">>> 检测到 Seurat v5 RNA assay，正在执行 JoinLayers...")
      object[["RNA"]] <- JoinLayers(object[["RNA"]])
    }
    # 检查 SCT assay (SCTransform 后的主要 assay)
    if ("SCT" %in% available_assays && is(object[["SCT"]], "Assay5")) {
      message(">>> 检测到 Seurat v5 SCT assay，正在执行 JoinLayers...")
      object[["SCT"]] <- JoinLayers(object[["SCT"]])
    }
    # 检查 ADT assay (CITE-seq)
    if ("ADT" %in% available_assays && is(object[["ADT"]], "Assay5")) {
      message(">>> 检测到 Seurat v5 ADT assay，正在执行 JoinLayers...")
      object[["ADT"]] <- JoinLayers(object[["ADT"]])
    }
  }

  # 第一步：删除所有旧的 DoubletFinder 列（如果存在）
  df_cols_to_remove <- grep("^pANN_|^DF\\.classifications|^DFPrediction",
                             colnames(object@meta.data), value = TRUE)
  if (length(df_cols_to_remove) > 0) {
    message(">>> 删除旧的 DoubletFinder 列: ", paste(df_cols_to_remove, collapse = ", "))
    object@meta.data <- object@meta.data[, !colnames(object@meta.data) %in% df_cols_to_remove, drop = FALSE]
  }

  # 清理 metadata - 移除可能导致 xtfrm 错误的列
  # 保存原始 metadata 的备份
  original_meta <- object@meta.data

  # 检查并移除数据框类型的列
  problematic_cols <- c()
  for (col_name in colnames(object@meta.data)) {
    col_data <- object@meta.data[[col_name]]
    # 如果列是数据框、列表或其他复杂类型，记录下来
    if (is.data.frame(col_data) || is.list(col_data) || is.matrix(col_data)) {
      problematic_cols <- c(problematic_cols, col_name)
    }
  }

  if (length(problematic_cols) > 0) {
    message(">>> 检测到复杂类型的 metadata 列: ", paste(problematic_cols, collapse = ", "))
    message(">>> 临时移除这些列以避免 DoubletFinder 错误")
    # 临时移除这些列
    object@meta.data <- object@meta.data[, !colnames(object@meta.data) %in% problematic_cols, drop = FALSE]
  }

  # 额外保护：确保所有 factor 列都是简单的 factor（不是 ordered factor）
  for (col_name in colnames(object@meta.data)) {
    if (is.factor(object@meta.data[[col_name]])) {
      object@meta.data[[col_name]] <- factor(as.character(object@meta.data[[col_name]]))
    }
  }

  # 确保 Idents 也是简单的 factor
  Idents(object) <- factor(as.character(Idents(object)))

  message(">>> Metadata 清理完成，准备运行 DoubletFinder")

  df_ns <- asNamespace("DoubletFinder")
  param_fun <- if (exists("paramSweep_v3", envir = df_ns)) {
    get("paramSweep_v3", envir = df_ns)
  } else {
    get("paramSweep", envir = df_ns)
  }
  sum_fun   <- get("summarizeSweep", envir = df_ns)
  pk_fun    <- get("find.pK", envir = df_ns)
  df_main_fun <- if (exists("doubletFinder_v3", envir = df_ns)) {
    get("doubletFinder_v3", envir = df_ns)
  } else {
    get("doubletFinder", envir = df_ns)
  }

  # 线粒体检测
  if (!"percent.mito" %in% colnames(object@meta.data)) {
    object[["percent.mito"]] <- PercentageFeatureSet(object, pattern = "^MT-|^mt-|^Mt-")
  }

  # 参数寻优
  is_sct <- "SCT" %in% SeuratObject::Assays(object)
  if (length(PCs) == 1) PCs <- 1:PCs

  sweep.res <- param_fun(object, PCs = PCs, sct = is_sct)
  sweep.stats <- sum_fun(sweep.res, GT = FALSE)
  bcmvn <- pk_fun(sweep.stats)

  pKValue_char <- as.character(bcmvn$pK[which.max(bcmvn$BCmetric)])
  pKValue <- as.numeric(pKValue_char)
  message(">>> 选定最佳 pK: ", pKValue)

  p_pk <- ggplot(bcmvn, aes(x = as.numeric(as.character(pK)), y = BCmetric)) +
    geom_line() + geom_point() +
    geom_vline(xintercept = pKValue, color = "red", linetype = "dashed") +
    labs(title = "Step 1: pK Selection", x = "pK", y = "BCmetric") +
    theme_minimal()

  # 同型校正
  if (is.null(cluster_col)) {
    possible_cols <- grep("clusters|res|seurat_clusters", colnames(object@meta.data), value = TRUE)
    if (length(possible_cols) > 0) cluster_col <- possible_cols[1]
  }

  homotypic.prop <- 0
  if (!is.null(cluster_col) && cluster_col %in% colnames(object@meta.data)) {
    cluster_vec <- as.character(object@meta.data[[cluster_col]])
    if (exists("modelHomotypic", envir = df_ns)) {
      model_homo_fun <- get("modelHomotypic", envir = df_ns)
      homotypic.prop <- model_homo_fun(cluster_vec)
      message(">>> 检测到 Cluster 列: ", cluster_col, ", 同型比例: ", round(homotypic.prop, 4))
    }
  }

  # 核心计算
  nCells <- ncol(object)
  nExp_poi <- round(c(minPCT/100, (minPCT/100)*(1-homotypic.prop),
                      maxPCT/100, (maxPCT/100)*(1-homotypic.prop)) * nCells)
  names(nExp_poi) <- c("min", "min_adj", "max", "max_adj")

  # 第一轮
  object <- df_main_fun(object, pN = pN, pK = pKValue, nExp = nExp_poi["min"],
                        reuse.pANN = FALSE, PCs = PCs, sct = is_sct)

  all_pann_cols <- grep("^pANN_", colnames(object@meta.data), value = TRUE)
  pann_col <- all_pann_cols[length(all_pann_cols)]

  # 后续轮
  unique_nExps <- unique(nExp_poi[-1])
  for (n in unique_nExps) {
    object <- df_main_fun(object, pN = pN, pK = pKValue, nExp = n,
                          reuse.pANN = pann_col, PCs = PCs, sct = is_sct)
  }

  # 标签清洗
  safe_get_df_col <- function(n) {
    col <- grep(paste0("DF.classifications_.*_", n, "$"), colnames(object@meta.data), value = TRUE)
    if (length(col) == 0) return(NA)
    return(col[length(col)])
  }

  object$DFPrediction <- "Singlet"

  col_max_adj <- safe_get_df_col(nExp_poi["max_adj"])
  col_max     <- safe_get_df_col(nExp_poi["max"])
  col_min_adj <- safe_get_df_col(nExp_poi["min_adj"])
  col_min     <- safe_get_df_col(nExp_poi["min"])

  if (!is.na(col_max)) object$DFPrediction[object@meta.data[[col_max]] == "Doublet"] <- "Low Confidence"
  if (!is.na(col_max_adj)) object$DFPrediction[object@meta.data[[col_max_adj]] == "Doublet"] <- "Low Confidence adjusted"
  if (!is.na(col_min)) object$DFPrediction[object@meta.data[[col_min]] == "Doublet"] <- "High Confidence"
  if (!is.na(col_min_adj)) object$DFPrediction[object@meta.data[[col_min_adj]] == "Doublet"] <- "High Confidence adjusted"

  # 可视化
  doublet_cols <- c(
    "High Confidence"          = "#E41A1C",
    "High Confidence adjusted" = "#FB9A99",
    "Low Confidence"           = "#33A02C",
    "Low Confidence adjusted"  = "#B2DF8A",
    "Singlet"                  = "#E6E6E6"
  )

  p_umap <- DimPlot(object, group.by = "DFPrediction") +
    scale_color_manual(values = doublet_cols, na.value = "grey90") +
    labs(title = "Step 2: Doublet Spatial Distribution")

  p_qc <- FeatureScatter(object, feature1 = "nCount_RNA", feature2 = "percent.mito", group.by = "DFPrediction") +
    scale_color_manual(values = doublet_cols, na.value = "grey90") +
    NoLegend() +
    labs(title = "Step 3: QC Verification")

  print(p_pk + p_umap + p_qc + plot_layout(ncol = 2))

  # 恢复之前移除的复杂类型列（如果有的话）
  if (length(problematic_cols) > 0) {
    message(">>> 恢复之前移除的 metadata 列")
    # 获取 DoubletFinder 添加的新列
    new_cols <- setdiff(colnames(object@meta.data), colnames(original_meta))
    # 合并：原始列 + DoubletFinder 新增列
    for (col in problematic_cols) {
      if (col %in% colnames(original_meta)) {
        object@meta.data[[col]] <- original_meta[[col]]
      }
    }
  }

  return(object)
}
```

## 6.2 执行双细胞检测

```{r doublet_detection, fig.width=14, fig.height=10}
doublet_result <- load_or_compute(
  cache_file = paste0(config$cache_prefix, "_05_doublet_detected.rds"),
  description = paste0("DoubletFinder - ", config$cache_prefix),
  compute_fn = function() {
    cat("  这是耗时步骤,可能需要 10-20 分钟...\n")
    seurat_obj_with_doublets <- runDoubletFinder(seurat_obj, PCs = 1:config$dims_rna,
                                                  minPCT = 1, maxPCT = 15, pN = 0.25)
    return(seurat_obj_with_doublets)
  }
)

seurat_obj <- doublet_result

# 清理元数据
seurat_obj@meta.data <- seurat_obj@meta.data[, !grepl("pANN|DF.classifications", colnames(seurat_obj@meta.data))]

cat("\n双细胞检测结果:\n")
print(table(as.character(seurat_obj$DFPrediction)))

# 过滤双细胞
seurat_obj_clean <- subset(seurat_obj, subset = as.character(DFPrediction) %in%
                           c("Singlet", "Low Confidence", "Low Confidence adjusted"))

cat("\n✓ 双细胞过滤完成\n")
cat("  过滤前:", ncol(seurat_obj), "个细胞\n")
cat("  过滤后:", ncol(seurat_obj_clean), "个细胞\n")
cat("  移除:", ncol(seurat_obj) - ncol(seurat_obj_clean), "个双细胞\n\n")

rm(doublet_result)
gc()
```

## 6.3 双细胞过滤后重新聚类

```{r recluster_after_doublet}
# 重新聚类
seurat_obj_clean <- FindVariableFeatures(seurat_obj_clean, verbose = FALSE)
seurat_obj_clean <- ScaleData(seurat_obj_clean, verbose = FALSE)
seurat_obj_clean <- RunPCA(seurat_obj_clean, verbose = FALSE)

# 判断用哪个 reduction
if (analysis_mode == "integrated" && config$batch_correction && require("harmony", quietly = TRUE)) {
  seurat_obj_clean <- RunHarmony(seurat_obj_clean, group.by.vars = "batch",
                                 reduction = "pca", verbose = FALSE)
  reduction_to_use <- "harmony"
} else {
  reduction_to_use <- "pca"
}

seurat_obj_clean <- FindNeighbors(seurat_obj_clean, dims = 1:config$dims_rna,
                                  reduction = reduction_to_use, verbose = FALSE)
seurat_obj_clean <- FindClusters(seurat_obj_clean, resolution = config$resolution, verbose = FALSE)

cat("✓ 重新聚类完成，新聚类数:", length(unique(Idents(seurat_obj_clean))), "\n\n")
```

---

# 7. 差异基因分析

```{r deg_analysis}
################################################################################
##################### 差异基因分析 ##############################################
################################################################################

Idents(seurat_obj_clean) <- seurat_obj_clean$seurat_clusters

exp.markers <- load_or_compute(
  cache_file = paste0(config$cache_prefix, "_06_deg_markers.rds"),
  description = paste0("差异基因分析 - ", config$cache_prefix),
  compute_fn = function() {
    cat("  这可能需要 5-15 分钟...\n")
    markers <- FindAllMarkers(seurat_obj_clean, assay = "SCT", slot = "data", verbose = FALSE)
    cat("\n  找到", nrow(markers), "个差异表达基因\n")
    return(markers)
  }
)

# Top 5 markers
top5_markers <- exp.markers %>%
  group_by(cluster) %>%
  slice_max(n = 5, order_by = avg_log2FC)

cat("\nTop 5 Marker Genes per Cluster:\n")
print(top5_markers)

# 保存
deg_csv <- paste0(output.dir, "Files/", config$project_name, "_DEG.csv")
write.csv(exp.markers, deg_csv, row.names = FALSE)
cat("\n✓ 差异基因列表已保存:", deg_csv, "\n\n")
```

## 7.1 差异基因可视化

```{r deg_visualization, fig.width=10, fig.height=8}
# 气泡图
genes_to_plot <- unique(top5_markers$gene[1:min(15, nrow(top5_markers))])

p_dot <- DotPlot(seurat_obj_clean, features = genes_to_plot, assay = "SCT") +
  RotatedAxis() +
  scale_colour_gradientn(colours = rev(brewer.pal(n = 11, name = "RdYlBu"))) +
  labs(title = "Top Markers Expression")
print(p_dot)

# 热图
seurat_obj_clean <- ScaleData(seurat_obj_clean, features = top5_markers$gene, verbose = FALSE)

p_heat <- DoHeatmap(seurat_obj_clean, features = top5_markers$gene) +
  NoLegend() +
  scale_fill_gradientn(colors = c("blue", "white", "red"))
print(p_heat)

# 关键marker的 FeaturePlot
if (length(config$key_markers) > 0) {
  available_markers <- intersect(config$key_markers, rownames(seurat_obj_clean))
  if (length(available_markers) > 0) {
    p_feat <- FeaturePlot(seurat_obj_clean, features = available_markers[1:min(6, length(available_markers))],
                         reduction = "umap", ncol = 3)
    print(p_feat)
  }
}
```

---

# 8. ADT 分析和 WNN 融合

```{r wnn_integration}
################################################################################
##################### WNN 多模态融合 ############################################
################################################################################

seurat_obj_wnn <- load_or_compute(
  cache_file = paste0(config$cache_prefix, "_07_wnn_integrated.rds"),
  description = paste0("WNN 多模态融合 - ", config$cache_prefix),
  compute_fn = function() {
    cat("  步骤 1/8: 提取并对齐 ADT 矩阵...\n")
    # 提取 ADT
    raw_adt_matrix <- as.matrix(rawDataADT[, colnames(seurat_obj_clean)])

    # 添加 ADT Assay
    seurat_obj_clean[["ADT"]] <- CreateAssayObject(counts = raw_adt_matrix)

    cat("  步骤 2/8: ADT 归一化和降维...\n")
    seurat_obj_clean <- NormalizeData(seurat_obj_clean, assay = "ADT",
                                      normalization.method = "CLR", margin = 2, verbose = FALSE)
    seurat_obj_clean <- FindVariableFeatures(seurat_obj_clean, assay = "ADT",
                                             nfeatures = nrow(seurat_obj_clean[["ADT"]]), verbose = FALSE)
    seurat_obj_clean <- ScaleData(seurat_obj_clean, assay = "ADT", verbose = FALSE)
    seurat_obj_clean <- RunPCA(seurat_obj_clean, assay = "ADT",
                               reduction.name = "adt_pca", reduction.key = "adtPC_",
                               npcs = min(30, nrow(seurat_obj_clean[["ADT"]]) - 1), verbose = FALSE)

    cat("  步骤 3/8: ADT 驱动的聚类...\n")
    seurat_obj_clean <- FindNeighbors(seurat_obj_clean, reduction = "adt_pca",
                                      dims = 1:min(config$dims_adt, 20), verbose = FALSE)
    seurat_obj_clean <- FindClusters(seurat_obj_clean, resolution = config$resolution,
                                     graph.name = "ADT_snn", verbose = FALSE)
    seurat_obj_clean$ADT_clusters <- Idents(seurat_obj_clean)

    seurat_obj_clean <- RunUMAP(seurat_obj_clean, reduction = "adt_pca",
                                dims = 1:min(config$dims_adt, 15),
                                reduction.name = "adt_umap", reduction.key = "adtUMAP_", verbose = FALSE)

    cat("  步骤 4/8: RNA 驱动的聚类...\n")
    # 确定用哪个 RNA reduction
    rna_reduction <- if (analysis_mode == "integrated" && config$batch_correction &&
                        "harmony" %in% names(seurat_obj_clean@reductions)) {
      "harmony"
    } else {
      "pca"
    }

    seurat_obj_clean <- FindNeighbors(seurat_obj_clean, reduction = rna_reduction,
                                      dims = 1:config$dims_rna, verbose = FALSE)
    seurat_obj_clean <- FindClusters(seurat_obj_clean, resolution = config$resolution - 0.2,
                                     graph.name = "SCT_snn", verbose = FALSE)
    seurat_obj_clean$SCT_clusters <- Idents(seurat_obj_clean)

    cat("  步骤 5/8: 计算 WNN 权重...\n")
    seurat_obj_clean <- FindMultiModalNeighbors(
      seurat_obj_clean,
      reduction.list = list(rna_reduction, "adt_pca"),
      dims.list = list(1:config$dims_rna, 1:min(config$dims_adt, 20)),
      verbose = FALSE
    )

    cat("  步骤 6/8: 运行 WNN UMAP...\n")
    seurat_obj_clean <- RunUMAP(seurat_obj_clean, nn.name = "weighted.nn",
                                reduction.name = "wnn_umap", reduction.key = "wnnUMAP_", verbose = FALSE)

    cat("  步骤 7/8: WNN 聚类...\n")
    seurat_obj_clean <- FindClusters(seurat_obj_clean, graph.name = "wsnn",
                                     resolution = config$resolution, verbose = FALSE)
    seurat_obj_clean$WNN_clusters <- Idents(seurat_obj_clean)

    cat("  步骤 8/8: 完成!\n")
    return(seurat_obj_clean)
  }
)

cat("\n✓ WNN 融合完成\n")
cat("  WNN 聚类数:", length(unique(seurat_obj_wnn$WNN_clusters)), "\n\n")
```

## 8.1 WNN 可视化对比

```{r wnn_visualization, fig.width=18, fig.height=6}
# 确保有足够的颜色
n_wnn_clusters <- length(unique(seurat_obj_wnn$WNN_clusters))
if (is.null(config$colors) || length(config$colors) < n_wnn_clusters) {
  config$colors <- generate_colors(n_wnn_clusters)
}

# 三种驱动方式对比
p_adt <- DimPlot(seurat_obj_wnn, reduction = "adt_umap", group.by = "ADT_clusters",
                label = TRUE) + ggtitle("ADT-driven")

p_rna <- DimPlot(seurat_obj_wnn, reduction = "umap", group.by = "SCT_clusters",
                label = TRUE) + ggtitle("RNA-driven")

p_wnn <- DimPlot(seurat_obj_wnn, reduction = "wnn_umap", group.by = "WNN_clusters",
                label = TRUE, cols = config$colors) + ggtitle("WNN-combined")

print(p_adt + p_rna + p_wnn)
```

## 8.2 基因 vs 蛋白对比

```{r gene_protein_comparison, fig.width=12, fig.height=5}
# 检查是否有对应的 ADT marker
if ("Ccr7" %in% rownames(seurat_obj_wnn[["SCT"]])) {
  adt_features <- grep("CD197|CCR7", rownames(seurat_obj_wnn[["ADT"]]),
                      value = TRUE, ignore.case = TRUE)

  if (length(adt_features) > 0) {
    p_comp <- FeaturePlot(seurat_obj_wnn,
                         features = c("Ccr7", adt_features[1]),
                         reduction = "wnn_umap", ncol = 2,
                         cols = c("lightgrey", "#DE2D26"))
    print(p_comp)
  }
}
```

## 8.3 WNN 权重分布

```{r wnn_weights, fig.width=10, fig.height=5}
# 检查权重列名
weight_cols <- grep("weight", colnames(seurat_obj_wnn@meta.data), value = TRUE)

if (length(weight_cols) > 0) {
  # 通常是 "RNA.weight" 或 "ADT.weight"
  rna_weight <- grep("RNA", weight_cols, value = TRUE)[1]
  adt_weight <- grep("ADT", weight_cols, value = TRUE)[1]

  if (!is.na(rna_weight)) {
    p_weight_rna <- VlnPlot(seurat_obj_wnn, features = rna_weight,
                           group.by = "WNN_clusters", pt.size = 0) +
      ggtitle("RNA Modality Weight") + NoLegend()
    print(p_weight_rna)
  }

  if (!is.na(adt_weight)) {
    p_weight_adt <- VlnPlot(seurat_obj_wnn, features = adt_weight,
                           group.by = "WNN_clusters", pt.size = 0) +
      ggtitle("ADT Modality Weight") + NoLegend()
    print(p_weight_adt)
  }
}
```

## 8.4 WNN 差异基因分析

```{r wnn_deg}
Idents(seurat_obj_wnn) <- "WNN_clusters"
DefaultAssay(seurat_obj_wnn) <- "SCT"

wnn_markers <- load_or_compute(
  cache_file = paste0(config$cache_prefix, "_08_wnn_deg.rds"),
  description = paste0("WNN 差异基因分析 - ", config$cache_prefix),
  compute_fn = function() {
    markers <- FindAllMarkers(seurat_obj_wnn, assay = "SCT", slot = "data",
                             only.pos = TRUE, verbose = FALSE)
    cat("\n  找到", nrow(markers), "个差异表达基因\n")
    return(markers)
  }
)

# 保存
wnn_deg_csv <- paste0(output.dir, "Files/", config$project_name, "_WNN_DEG.csv")
write.csv(wnn_markers, wnn_deg_csv, row.names = FALSE)
cat("✓ WNN 差异基因列表已保存:", wnn_deg_csv, "\n\n")
```

---

# 9. 最终结果保存

```{r save_final_results}
################################################################################
##################### 保存最终结果 ##############################################
################################################################################

# 保存最终 Seurat 对象
final_rds <- paste0(output.dir, "Robjects/", config$project_name, "_final.rds")
saveRDS(seurat_obj_wnn, final_rds)
cat("✓ 最终对象已保存:", final_rds, "\n")

# 保存关键信息汇总
summary_info <- list(
  analysis_mode = analysis_mode,
  project_name = config$project_name,
  total_cells = ncol(seurat_obj_wnn),
  total_genes = nrow(seurat_obj_wnn),
  n_clusters_RNA = length(unique(seurat_obj_wnn$SCT_clusters)),
  n_clusters_ADT = length(unique(seurat_obj_wnn$ADT_clusters)),
  n_clusters_WNN = length(unique(seurat_obj_wnn$WNN_clusters)),
  dims_used = list(RNA = config$dims_rna, ADT = config$dims_adt),
  resolution = config$resolution
)

if (analysis_mode == "integrated") {
  summary_info$batch_correction <- config$integration_method
  summary_info$cell_counts <- table(seurat_obj_wnn$batch)
}

if (analysis_mode == "full") {
  summary_info$predicted_types <- table(seurat_obj_wnn$cell_type_predicted)
}

summary_file <- paste0(output.dir, "Files/", config$project_name, "_summary.rds")
saveRDS(summary_info, summary_file)

cat("\n", strrep("=", 80), "\n")
cat("🎉 分析完成!\n")
cat(strrep("=", 80), "\n")
cat("  模式:", analysis_mode, "\n")
cat("  项目:", config$project_name, "\n")
cat("  细胞数:", summary_info$total_cells, "\n")
cat("  基因数:", summary_info$total_genes, "\n")
cat("  WNN 聚类数:", summary_info$n_clusters_WNN, "\n")
if (analysis_mode == "full") {
  cat("\n预测的细胞类型:\n")
  print(summary_info$predicted_types)
}
cat("\n输出文件:\n")
cat("  - 最终对象:", final_rds, "\n")
cat("  - 差异基因 (RNA):", deg_csv, "\n")
cat("  - 差异基因 (WNN):", wnn_deg_csv, "\n")
cat("  - 分析摘要:", summary_file, "\n")
cat(strrep("=", 80), "\n\n")
```

---

# 10. 会话信息

```{r session_info}
sessionInfo()
```

---

# 附录: 缓存管理工具

```{r cache_tools, eval=FALSE}
# 查看当前模式的缓存
list_mode_cache <- function(mode = analysis_mode) {
  files <- list.files(cache_dir, pattern = paste0("^", mode, "_"), full.names = TRUE)
  if (length(files) == 0) {
    cat("No cache files found for mode:", mode, "\n")
    return(NULL)
  }

  info <- file.info(files)
  info$file <- basename(rownames(info))
  info$size_mb <- round(info$size / 1024 / 1024, 2)
  return(info[order(-info$size_mb), c("file", "size_mb", "mtime")])
}

# 清除特定模式的缓存
clear_mode_cache <- function(mode) {
  files <- list.files(cache_dir, pattern = paste0("^", mode, "_"), full.names = TRUE)
  if (length(files) > 0) {
    file.remove(files)
    cat("✓ Removed", length(files), "cache files for mode:", mode, "\n")
  } else {
    cat("No cache files to remove for mode:", mode, "\n")
  }
}

# 示例用法
# list_mode_cache("cDC1")
# list_mode_cache("cDC2")
# list_mode_cache("integrated")
# list_mode_cache("full")
# clear_mode_cache("cDC2")  # 谨慎使用!
```

---

**分析完成时间:** `r Sys.time()`

**脚本版本:** v3.0 - 完整版 (包含全量分析 + 自动读取 Idents)
